---
title: "Beta 距离度量：Bray/Jaccard/UniFrac/Aitchison/Robust Aitchison（DEICODE）"
author: "微生物组分析最佳实践 · 16S 系列"
date: last-modified
format:
  html:
    toc: true
    toc-depth: 3
    code-fold: false
    code-tools: true
    code-copy: true
    number-sections: false
execute:
  eval: true
  freeze: auto
  warning: false
  message: false
fig-dpi: 300
fig-format: png
---

> **分析目标：**在同一批真实 16S 样本上计算 Bray–Curtis、binary Jaccard、unweighted/weighted UniFrac、Aitchison 与 Robust Aitchison，明确每个距离测量什么、需要怎样标准化，以及零值和系统发育树怎样改变结果。  
> **输入文件：**`otutab.tsv`、`taxonomy.tsv`、`metadata.tsv`；UniFrac 额外需要 `rooted-tree.nwk.gz`。  
> **预计资源：**示例数据含 26 个样本、18,988 个非空 OTU、28,216,678 reads；R 距离计算与 gemelli RPCA 通常少于 1 分钟，峰值内存约 2 GB。

## 不同 Beta 距离回答不同问题 {#sec-target}

微生物组论文中的 PCoA、NMDS、PERMANOVA、CAP 和距离热图，第一步都不是“画坐标”，而是定义样本间距离。常见目标图把每个样本画成一个点，用颜色区分病例、处理或生态环境；然而点的位置首先由距离度量决定。

本例使用 `phyloseq` 1.48.0 分发的真实 `GlobalPatterns` 16S 数据。原始研究在不同人体部位、淡水、海洋、沉积物、土壤和 mock community 中进行深度测序，并用系统发育距离展示全球尺度的群落差异。[Caporaso et al. (2011)](https://doi.org/10.1073/pnas.1000080107)提供数据背景；这里从公开 OTU 表和 rooted tree 重新计算六种距离，绘制原创的距离相关图与六分面 PCoA。

::: {.callout-important title="先给结论"}
同一批 26 个样本在六种距离几何中并不占据同样的位置。Jaccard 与 unweighted UniFrac 的 325 个样本对距离秩相关为 0.953，但前者不使用系统发育分支，不能据此称为同一方法；经典 Aitchison 与 Robust Aitchison 的相关为 0.800，说明零值处理会改变样本对的远近次序。weighted UniFrac 的 PCoA 有 3 个小负特征值，负/正特征值绝对和之比为 0.00455，因此只在该分支用 Lingoes 校正作图。
:::

本页不根据哪个距离“最能把组分开”来挑主结果，也不进行组间显著性检验。距离应由研究问题预先决定；PERMANOVA 与 dispersion test 是后续推断步骤。

## 距离不是画图选项，而是测量定义 {#sec-theory}

先用一张表锁定六种度量的解释边界：

| 距离 | 主要信息 | 是否需要树 | 零值处理 | 本例标准化 |
|---|---|---:|---|---|
| Bray–Curtis | feature 丰度差异 | 否 | 零可直接存在 | 50,000 reads；另与原始相对丰度核对 |
| binary Jaccard | feature 出现/缺失 | 否 | 零表示未检出 | 50,000 reads |
| unweighted UniFrac | 出现/缺失所在的独有分支长度 | 是 | 零表示该 tip 未检出 | 50,000 reads |
| weighted UniFrac | 分支上的相对丰度差异 | 是 | 零与丰度共同进入 | 50,000 reads |
| Aitchison | CLR 后的 log-ratio 差异 | 否 | 必须声明 zero replacement | 未抽平；过滤后加 0.5 |
| Robust Aitchison | 只在观测非零项上做 rclr，再用 RPCA 补全低秩结构 | 否 | 不给观测零机械加伪计数 | 未抽平；与 Aitchison 同一过滤集 |

### Bray–Curtis 与 Jaccard：丰度和出现不是一回事

两个样本 (i,j) 的 Bray–Curtis dissimilarity 可写为：

\[
d_{BC}(i,j)=\frac{\sum_k |x_{ik}-x_{jk}|}
{\sum_k(x_{ik}+x_{jk})}.
\]

它对共同高丰度 feature 更敏感。binary Jaccard 先把计数变为 0/1，再比较两样本 feature 集合的交集与并集：

\[
d_J(i,j)=1-\frac{|A_i\cap A_j|}{|A_i\cup A_j|}.
\]

因此，一个 feature 从 1 read 变为 10,000 reads 不改变 binary Jaccard，却会改变 Bray–Curtis。presence/absence 还很容易受测序深度影响：低深度样本更可能漏检稀有 feature，所以本例把四个生态距离放在同一份 50,000 reads 稀释表上比较。

### UniFrac：比较的是树上分支，而不是 taxonomy 字符串

Unweighted UniFrac 根据只出现在某一群落中的系统发育分支长度计算距离；weighted UniFrac 再把分支上的丰度纳入权重。[Lozupone & Knight (2005)](https://doi.org/10.1128/AEM.71.12.8228-8235.2005)与[Lozupone et al. (2007)](https://doi.org/10.1128/AEM.01996-06)分别给出核心方法与定量/定性比较。

这意味着 UniFrac 至少需要三个不可省略的门禁：

1. 树已经定根（rooted）；
2. 每条边有有限、非负的 branch length；
3. 树 tips 与计数表 feature ID 精确对应。

如果 tip 不匹配，不能静默取交集后继续。被删掉的是哪些 ASV、丢失多少 reads、是否偏向某些类群，都必须先形成审计表。

### Aitchison：相对信息应在 log-ratio 几何中比较

微生物计数受总测序量约束。对正值组成向量 (x_i)，centered log-ratio（CLR）为：

\[
\operatorname{clr}(x_{ik})=
\log x_{ik}-\frac{1}{D}\sum_{l=1}^{D}\log x_{il},
\]

两个样本 CLR 向量的欧氏距离就是 Aitchison distance。问题在于 (log(0)) 不存在。给所有零加 0.5、1 或其他 pseudocount 是一个分析假设，不是无害的格式修复。

<details>
<summary><strong>深入：Robust Aitchison 与旧 DEICODE 名称的关系</strong></summary>

[Martino et al. (2019)](https://doi.org/10.1128/mSystems.00016-19)提出的 DEICODE 方法族，先对每个样本的观测非零项做 robust CLR（rclr），把零当作缺失位置，再用低秩 matrix completion / robust PCA（RPCA）估计样本与 feature 结构。它不是“换了一个固定伪计数的 CLR”。

当前维护实现是 [`gemelli`](https://github.com/biocore/gemelli)。本例固定 `gemelli 0.0.13`、3 个 components、5 次 OptSpace iterations 和显式 ARPACK seed；输出再统一 PC 方向并写到 12 位小数。这里保留“DEICODE”作为读者熟悉的方法族名称，但实际运行使用维护中的 gemelli，而不是旧的 DEICODE 仓库。

</details>

### PCoA 的负特征值要先审计

PCoA 尝试在欧氏坐标中保存输入距离。如果距离不是严格 Euclidean，分解可能出现负特征值。处理顺序应是：

1. 保存全部原始 eigenvalues；
2. 报告负特征值数量及其相对量级；
3. 只有存在实质性负值时才明确使用 Lingoes 或 Cailliez correction；
4. 在图注和 Methods 中写明校正，而不是静默改变距离。

## 准备工作 {#sec-setup}

<details>
<summary><strong>展开：安装依赖、导出真实数据、配置 gemelli 和定义作图函数</strong></summary>

R 4.4 与 Bioconductor 3.19 环境首次安装：

```{r}
#| eval: false
install.packages(c(
  "BiocManager", "ape", "digest", "dplyr", "ggplot2", "jsonlite",
  "ragg", "readr", "scales", "svglite", "systemfonts", "tibble",
  "tidyr", "vegan"
))
BiocManager::install(version = "3.19", ask = FALSE)
BiocManager::install("phyloseq", version = "3.19", ask = FALSE)
```

Robust Aitchison 使用独立 Python 3.12 环境，避免与 QIIME 2 或 R 环境互相覆盖：

```{bash}
#| eval: false
python3.12 -m venv .tools/gemelli-0.0.13
.tools/gemelli-0.0.13/bin/python -m pip install --upgrade "pip==26.0.1"
.tools/gemelli-0.0.13/bin/python -m pip install \
  "gemelli==0.0.13" \
  "numpy==2.4.2" \
  "pandas==2.3.3" \
  "scipy==1.17.1" \
  "scikit-learn==1.7.1" \
  "scikit-bio==0.7.2" \
  "biom-format==2.1.17" \
  "h5py==3.15.1" \
  "matplotlib==3.10.8" \
  "seaborn==0.13.2" \
  "click==8.1.8" \
  "iow==1.0.8" \
  "tax2tree==1.1" \
  "nose==1.3.7"
.tools/gemelli-0.0.13/bin/python -m pip check
```

下面从 `phyloseq 1.48.0` 内置的 `GlobalPatterns` 真实对象导出三件套和 rooted tree。源对象含 19,216 个 OTU，其中 228 个在全部样本中计数为零；删除这些空行后保留 18,988 个 OTU，reads 总数不变。

```{r}
#| eval: false
library(ape)
library(digest)
library(phyloseq)
library(readr)

stopifnot(as.character(packageVersion("phyloseq")) == "1.48.0")
data("GlobalPatterns", package = "phyloseq")
ps <- prune_taxa(taxa_sums(GlobalPatterns) > 0, GlobalPatterns)

otutab <- as(otu_table(ps), "matrix")
if (!taxa_are_rows(ps)) otutab <- t(otutab)
taxonomy <- as(tax_table(ps), "matrix")
metadata <- data.frame(sample_data(ps), check.names = FALSE)
tree <- phy_tree(ps)

metadata <- metadata[colnames(otutab), , drop = FALSE]
habitat_map <- c(
  "Feces" = "Human-associated",
  "Skin" = "Human-associated",
  "Tongue" = "Human-associated",
  "Freshwater" = "Freshwater",
  "Freshwater (creek)" = "Freshwater",
  "Ocean" = "Marine/estuarine",
  "Sediment (estuary)" = "Marine/estuarine",
  "Soil" = "Soil",
  "Mock" = "Mock"
)

metadata_out <- data.frame(
  SampleID = rownames(metadata),
  SampleType = as.character(metadata$SampleType),
  HabitatClass = unname(habitat_map[as.character(metadata$SampleType)]),
  Primer = as.character(metadata$Primer),
  Final_Barcode = as.character(metadata$Final_Barcode),
  Barcode_truncated_plus_T = as.character(metadata$Barcode_truncated_plus_T),
  Barcode_full_length = as.character(metadata$Barcode_full_length),
  Description = as.character(metadata$Description),
  check.names = FALSE
)

dir.create("data/small/beta-distances", recursive = TRUE, showWarnings = FALSE)
write_tsv(
  tibble::as_tibble(otutab, rownames = "FeatureID"),
  "data/small/beta-distances/otutab.tsv"
)
write_tsv(
  tibble::as_tibble(taxonomy, rownames = "FeatureID"),
  "data/small/beta-distances/taxonomy.tsv",
  na = ""
)
write_tsv(
  metadata_out,
  "data/small/beta-distances/metadata.tsv",
  na = ""
)
tree_con <- gzfile(
  "data/small/beta-distances/rooted-tree.nwk.gz",
  open = "wt",
  compression = 9
)
writeLines(write.tree(tree), tree_con, useBytes = TRUE)
close(tree_con)
```

本页所需的包、随机种子和出版级函数全部内联：

```{r}
#| label: setup
library(ape)
library(digest)
library(dplyr)
library(ggplot2)
library(jsonlite)
library(phyloseq)
library(readr)
library(tidyr)
library(vegan)

set.seed(20260722)

font_pub <- "DejaVu Sans"

pal_pub <- c(
  blue = "#0072B2",
  orange = "#E69F00",
  green = "#009E73",
  vermillion = "#D55E00",
  purple = "#CC79A7",
  sky = "#56B4E9",
  yellow = "#F0E442",
  grey = "#6B7280"
)

scale_color_pub <- function(..., values = unname(pal_pub)) {
  ggplot2::scale_color_manual(..., values = values)
}

scale_fill_pub <- function(..., values = unname(pal_pub)) {
  ggplot2::scale_fill_manual(..., values = values)
}

theme_pub <- function(base_size = 10, base_family = font_pub) {
  ggplot2::theme_bw(base_size = base_size, base_family = base_family) +
    ggplot2::theme(
      panel.grid.minor = ggplot2::element_blank(),
      panel.grid.major = ggplot2::element_line(
        colour = "#E6E6E6", linewidth = 0.25
      ),
      axis.text = ggplot2::element_text(colour = "#1A1A1A"),
      axis.title = ggplot2::element_text(colour = "#1A1A1A"),
      axis.ticks = ggplot2::element_line(
        colour = "#1A1A1A", linewidth = 0.3
      ),
      plot.title.position = "plot",
      plot.title = ggplot2::element_text(
        face = "bold", size = ggplot2::rel(1.15)
      ),
      plot.subtitle = ggplot2::element_text(colour = "#4D4D4D"),
      plot.caption = ggplot2::element_text(colour = "#666666", hjust = 0),
      strip.background = ggplot2::element_rect(
        fill = "#F2F2F2", colour = "#B3B3B3", linewidth = 0.3
      ),
      strip.text = ggplot2::element_text(face = "bold"),
      legend.key = ggplot2::element_blank(),
      legend.position = "top"
    )
}

save_pub <- function(
  plot,
  file_base,
  width = 89,
  height = 70,
  units = "mm",
  dpi = 600,
  write_svg = TRUE,
  write_tiff = TRUE,
  base_family = font_pub
) {
  dir.create(dirname(file_base), recursive = TRUE, showWarnings = FALSE)
  ggplot2::ggsave(
    paste0(file_base, ".pdf"), plot,
    width = width, height = height, units = units,
    device = grDevices::cairo_pdf, family = base_family, bg = "white"
  )
  if (isTRUE(write_svg)) {
    ggplot2::ggsave(
      paste0(file_base, ".svg"), plot,
      width = width, height = height, units = units,
      device = svglite::svglite, bg = "white"
    )
  }
  ggplot2::ggsave(
    paste0(file_base, ".png"), plot,
    width = width, height = height, units = units, dpi = dpi,
    device = ragg::agg_png, bg = "white"
  )
  if (isTRUE(write_tiff)) {
    ggplot2::ggsave(
      paste0(file_base, ".tiff"), plot,
      width = width, height = height, units = units, dpi = dpi,
      device = ragg::agg_tiff, compression = "lzw", bg = "white"
    )
  }
  invisible(plot)
}
```

</details>

## 可复制代码 {#sec-code}

### 1. 从三件套读起，并单独读取根树

`otutab` 的方向固定为 feature × sample。taxonomy 虽不直接进入距离公式，仍与计数表一起核对，避免分析数据和注释数据来自不同版本。

```{r}
#| label: read-inputs
read_keyed_tsv <- function(path) {
  x <- readr::read_tsv(
    path,
    show_col_types = FALSE,
    progress = FALSE,
    name_repair = "minimal",
    na = character()
  )
  ids <- as.character(x[[1L]])
  stopifnot(!anyDuplicated(ids))
  out <- as.data.frame(x[-1L], check.names = FALSE)
  rownames(out) <- ids
  out
}

input_paths <- c(
  otutab = "data/small/beta-distances/otutab.tsv",
  taxonomy = "data/small/beta-distances/taxonomy.tsv",
  metadata = "data/small/beta-distances/metadata.tsv",
  tree = "data/small/beta-distances/rooted-tree.nwk.gz"
)
expected_sha256 <- c(
  otutab = "727073a3f26aff6730ad54b55c11e1d52bd5d3d34f99dbf75d125d2e84d9722d",
  taxonomy = "1189e6e2a02474a665283f6b9962ec25716b6c7faf66011a6506e87a69ddf0ff",
  metadata = "c708b3b89edbb26a4aab26b5e575cdefef1eae28b9b7f93cea5f8f2edfc94221",
  tree = "535f512b3018da462a416b8f04ef36369bf1c1e383510494a790508361fc8c15"
)
observed_sha256 <- vapply(
  input_paths,
  function(path) digest::digest(
    path,
    algo = "sha256",
    serialize = FALSE,
    file = TRUE
  ),
  character(1)
)
stopifnot(identical(observed_sha256, expected_sha256))

otutab <- read_keyed_tsv(input_paths[["otutab"]])
taxonomy <- read_keyed_tsv(input_paths[["taxonomy"]])
metadata <- read_keyed_tsv(input_paths[["metadata"]])
tree <- ape::read.tree(gzfile(input_paths[["tree"]]))

otutab <- data.matrix(otutab)
storage.mode(otutab) <- "numeric"
feature_ids <- rownames(otutab)
sample_ids <- colnames(otutab)

stopifnot(
  nrow(otutab) == 18988L,
  ncol(otutab) == 26L,
  sum(otutab) == 28216678,
  setequal(feature_ids, rownames(taxonomy)),
  setequal(sample_ids, rownames(metadata)),
  all(is.finite(otutab)),
  all(otutab >= 0),
  all(abs(otutab - round(otutab)) < .Machine$double.eps^0.5),
  all(rowSums(otutab) > 0),
  all(colSums(otutab) > 0)
)
taxonomy <- taxonomy[feature_ids, , drop = FALSE]
metadata <- metadata[sample_ids, , drop = FALSE]

dim(otutab)
sum(otutab)
otutab[1:5, 1:5]
taxonomy[1:5, , drop = FALSE]
head(metadata)
```

### 2. 在算 UniFrac 前锁死树合同

```{r}
#| label: tree-gate
tree_audit <- data.frame(
  Metric = c(
    "Rooted",
    "Tips",
    "Unique tips",
    "Internal nodes",
    "Branch lengths present",
    "Finite branch lengths",
    "Negative branch lengths",
    "Tip set matches otutab"
  ),
  Value = c(
    ape::is.rooted(tree),
    length(tree$tip.label),
    length(unique(tree$tip.label)),
    tree$Nnode,
    !is.null(tree$edge.length),
    all(is.finite(tree$edge.length)),
    sum(tree$edge.length < 0),
    setequal(tree$tip.label, feature_ids)
  )
)
stopifnot(
  ape::is.rooted(tree),
  length(tree$tip.label) == 18988L,
  !anyDuplicated(tree$tip.label),
  !is.null(tree$edge.length),
  all(is.finite(tree$edge.length)),
  all(tree$edge.length >= 0),
  setequal(tree$tip.label, feature_ids)
)
tree_audit
```

### 3. 为生态距离固定同一测序深度

本例所有样本至少有 58,688 reads，因此固定 50,000 reads 可保留 26 个样本。随机抽样只执行一次并固定 seed；这张表只服务于距离比较，不作为 feature-level differential abundance 的通用输入。

```{r}
#| label: rarefy-ecological
community <- t(otutab)
library_size <- rowSums(community)

stopifnot(min(library_size) >= 50000)
set.seed(20260722)
community_rarefied <- vegan::rrarefy(
  community,
  sample = 50000
)
stopifnot(
  nrow(community_rarefied) == 26L,
  all(rowSums(community_rarefied) == 50000L),
  sum(community_rarefied) == 1300000
)

rarefaction_audit <- data.frame(
  SampleID = rownames(community_rarefied),
  HabitatClass = metadata[rownames(community_rarefied), "HabitatClass"],
  OriginalReads = as.numeric(library_size[rownames(community_rarefied)]),
  RarefiedReads = rowSums(community_rarefied),
  FeaturesBefore = rowSums(community > 0),
  FeaturesAfter = rowSums(community_rarefied > 0)
)
head(rarefaction_audit)
c(
  samples = nrow(community_rarefied),
  reads = sum(community_rarefied),
  retained_features = sum(colSums(community_rarefied) > 0)
)
```

### 4. 计算 Bray、Jaccard 和两种 UniFrac

```{r}
#| label: ecological-distances
bray <- vegan::vegdist(community_rarefied, method = "bray")
jaccard <- vegan::vegdist(
  community_rarefied,
  method = "jaccard",
  binary = TRUE
)

ps_rarefied <- phyloseq::phyloseq(
  phyloseq::otu_table(t(community_rarefied), taxa_are_rows = TRUE),
  phyloseq::phy_tree(tree)
)
ps_rarefied <- phyloseq::prune_taxa(
  phyloseq::taxa_sums(ps_rarefied) > 0,
  ps_rarefied
)

unweighted_unifrac <- phyloseq::UniFrac(
  ps_rarefied,
  weighted = FALSE,
  normalized = TRUE,
  parallel = FALSE,
  fast = TRUE
)
weighted_unifrac <- phyloseq::UniFrac(
  ps_rarefied,
  weighted = TRUE,
  normalized = TRUE,
  parallel = FALSE,
  fast = TRUE
)

# Bray sensitivity: rarefied counts versus unrarefied relative abundance
bray_relative <- vegan::vegdist(
  vegan::decostand(community, method = "total"),
  method = "bray"
)
bray_sensitivity_rho <- cor(
  as.vector(bray),
  as.vector(bray_relative),
  method = "spearman"
)
bray_sensitivity_rho
```

本数据中两条 Bray 路线的距离秩相关为 `r sprintf("%.3f", bray_sensitivity_rho)`。这是一项数据集特异的敏感性结果，不是“Bray 永远不受标准化影响”的保证。

### 5. 在未抽平计数上计算经典 Aitchison

为与 gemelli 默认的稀有 feature 控制一致，两个 Aitchison 分支都保留 total count > 10 且 prevalence > 10% 的 feature。阈值是排除极少信息行的分析决策，必须在 Methods 中报告。

```{r}
#| label: classic-aitchison
feature_total <- rowSums(otutab)
feature_prevalence <- rowMeans(otutab > 0)
keep_composition <- feature_total > 10 & feature_prevalence > 0.10

feature_filter_audit <- data.frame(
  FeatureID = feature_ids,
  TotalCount = feature_total,
  Prevalence = feature_prevalence,
  Retained = keep_composition
)
stopifnot(
  sum(keep_composition) == 11063L,
  sum(otutab[keep_composition, , drop = FALSE]) == 28148221
)

aitchison_distance <- function(pseudocount) {
  log_counts <- log(
    t(otutab[keep_composition, , drop = FALSE]) + pseudocount
  )
  clr <- log_counts - rowMeans(log_counts)
  dist(clr, method = "euclidean")
}

aitchison_pc01 <- aitchison_distance(0.1)
aitchison_pc05 <- aitchison_distance(0.5)
aitchison_pc10 <- aitchison_distance(1.0)

c(
  retained_features = sum(keep_composition),
  retained_reads = sum(otutab[keep_composition, , drop = FALSE])
)
```

### 6. 用维护中的 gemelli 计算 Robust Aitchison

下面命令固定 3 个 components、5 次 iterations、同一 feature filter 和 seed。仓库附带的 runner 还固定 ARPACK 初始化、统一任意 PC 符号并把浮点输出规范到 12 位。

```{r}
#| label: robust-aitchison
gemelli_python <- Sys.getenv(
  "GEMELLI_PYTHON",
  ".tools/gemelli-0.0.13/bin/python"
)
gemelli_runner <- Sys.getenv(
  "GEMELLI_RUNNER",
  "scripts/run_gemelli_rpca.py"
)
stopifnot(file.exists(gemelli_python), file.exists(gemelli_runner))

dir.create("results/21-beta-distances", recursive = TRUE, showWarnings = FALSE)
gemelli_log <- system2(
  gemelli_python,
  args = c(
    shQuote(gemelli_runner),
    "--input", shQuote(input_paths[["otutab"]]),
    "--output-dir", shQuote("results/21-beta-distances"),
    "--n-components", "3",
    "--min-sample-count", "500",
    "--min-feature-count", "10",
    "--min-feature-frequency", "10",
    "--max-iterations", "5"
  ),
  stdout = TRUE,
  stderr = TRUE,
  env = c(
    "PYTHONHASHSEED=20260722",
    "OMP_NUM_THREADS=1",
    "OPENBLAS_NUM_THREADS=1",
    "MKL_NUM_THREADS=1"
  )
)
gemelli_status <- attr(gemelli_log, "status")
if (is.null(gemelli_status)) gemelli_status <- 0L
stopifnot(gemelli_status == 0L)
gemelli_log
```

<details>
<summary><strong>展开：runner 的关键 Python 实现</strong></summary>

把下面代码保存为 `scripts/run_gemelli_rpca.py`。它接受 feature × sample TSV，输出距离、样本坐标、feature loadings、eigenvalues 和可由 scikit-bio 读取的 ordination 文件。

```python
#!/usr/bin/env python3
from __future__ import annotations

import argparse
import hashlib
import json
import os
import platform
import sys
from pathlib import Path

import biom
import gemelli
import gemelli.optspace as gemelli_optspace
import numpy as np
import pandas as pd
import scipy
import skbio
import sklearn
from gemelli.rpca import rpca, rpca_table_processing
from scipy.sparse.linalg import svds as scipy_svds

SEED = 20260722
ROUND_DIGITS = 12

def deterministic_svds(*args, **kwargs):
    kwargs.setdefault("rng", np.random.default_rng(SEED))
    return scipy_svds(*args, **kwargs)

def canonicalize_results(ordination, distance):
    samples = ordination.samples.copy().astype(float)
    features = ordination.features.copy().astype(float)
    for axis in samples.columns:
        anchor = samples[axis].abs().idxmax()
        if samples.loc[anchor, axis] < 0:
            samples.loc[:, axis] *= -1
            features.loc[:, axis] *= -1
    result = skbio.OrdinationResults(
        ordination.short_method_name,
        ordination.long_method_name,
        ordination.eigvals.astype(float).round(ROUND_DIGITS),
        samples=samples.round(ROUND_DIGITS),
        features=features.round(ROUND_DIGITS),
        proportion_explained=(
            ordination.proportion_explained.astype(float).round(ROUND_DIGITS)
        ),
    )
    distance = skbio.DistanceMatrix(
        np.round(np.asarray(distance.data), ROUND_DIGITS),
        ids=distance.ids,
    )
    return result, distance

parser = argparse.ArgumentParser()
parser.add_argument("--input", type=Path, required=True)
parser.add_argument("--output-dir", type=Path, required=True)
parser.add_argument("--n-components", type=int, default=3)
parser.add_argument("--min-sample-count", type=int, default=500)
parser.add_argument("--min-feature-count", type=int, default=10)
parser.add_argument("--min-feature-frequency", type=float, default=10.0)
parser.add_argument("--max-iterations", type=int, default=5)
args = parser.parse_args()

args.output_dir.mkdir(parents=True, exist_ok=True)
counts_df = pd.read_csv(args.input, sep="\t", index_col=0)
counts = counts_df.to_numpy(dtype=float)
if (
    counts_df.index.has_duplicates
    or counts_df.columns.has_duplicates
    or not np.isfinite(counts).all()
    or (counts < 0).any()
    or not np.equal(counts, np.floor(counts)).all()
    or (counts.sum(axis=0) == 0).any()
    or (counts.sum(axis=1) == 0).any()
):
    raise ValueError("Invalid feature table")

table = biom.Table(
    counts,
    observation_ids=counts_df.index.astype(str).tolist(),
    sample_ids=counts_df.columns.astype(str).tolist(),
)
processed = rpca_table_processing(
    table,
    min_sample_count=args.min_sample_count,
    min_feature_count=args.min_feature_count,
    min_feature_frequency=args.min_feature_frequency,
)

np.random.seed(SEED)
gemelli_optspace.svds = deterministic_svds
ordination, distance = rpca(
    table,
    n_components=args.n_components,
    min_sample_count=args.min_sample_count,
    min_feature_count=args.min_feature_count,
    min_feature_frequency=args.min_feature_frequency,
    max_iterations=args.max_iterations,
)
ordination, distance = canonicalize_results(ordination, distance)

distance.write(args.output_dir / "robust-aitchison-distance.tsv")
ordination.write(args.output_dir / "robust-aitchison-ordination.txt")
ordination.samples.rename_axis("SampleID").reset_index().to_csv(
    args.output_dir / "robust-aitchison-sample-scores.tsv",
    sep="\t", index=False, float_format="%.12g"
)
ordination.features.rename_axis("FeatureID").reset_index().to_csv(
    args.output_dir / "robust-aitchison-feature-loadings.tsv",
    sep="\t", index=False, float_format="%.12g"
)
pd.DataFrame({
    "Axis": ordination.eigvals.index,
    "Eigenvalue": ordination.eigvals.to_numpy(),
    "ProportionExplained": ordination.proportion_explained.to_numpy(),
}).to_csv(
    args.output_dir / "robust-aitchison-eigenvalues.tsv",
    sep="\t", index=False, float_format="%.12g"
)
print(f"gemelli RPCA complete: {processed.shape[0]} features x "
      f"{processed.shape[1]} samples")
```

</details>

读取 Robust Aitchison 距离，并严格按三件套样本顺序排列：

```{r}
#| label: read-robust-distance
robust_frame <- readr::read_tsv(
  "results/21-beta-distances/robust-aitchison-distance.tsv",
  show_col_types = FALSE,
  name_repair = "minimal"
)
robust_ids <- as.character(robust_frame[[1L]])
robust_matrix <- data.matrix(robust_frame[-1L])
rownames(robust_matrix) <- robust_ids
colnames(robust_matrix) <- colnames(robust_frame)[-1L]
stopifnot(
  setequal(sample_ids, rownames(robust_matrix)),
  setequal(sample_ids, colnames(robust_matrix))
)
robust_aitchison <- as.dist(
  robust_matrix[sample_ids, sample_ids, drop = FALSE]
)
```

### 7. 把六个距离放进同一审计框架

```{r}
#| label: distance-audit
align_distance <- function(distance, ids = sample_ids) {
  matrix <- as.matrix(distance)
  as.dist(matrix[ids, ids, drop = FALSE])
}

distances <- list(
  "Bray-Curtis" = align_distance(bray),
  "Jaccard" = align_distance(jaccard),
  "Unweighted UniFrac" = align_distance(unweighted_unifrac),
  "Weighted UniFrac" = align_distance(weighted_unifrac),
  "Aitchison" = align_distance(aitchison_pc05),
  "Robust Aitchison" = align_distance(robust_aitchison)
)

validate_distance <- function(distance) {
  matrix <- as.matrix(distance)
  stopifnot(
    identical(dim(matrix), c(26L, 26L)),
    identical(rownames(matrix), sample_ids),
    identical(colnames(matrix), sample_ids),
    all(is.finite(matrix)),
    min(matrix) >= -1e-12,
    max(abs(matrix - t(matrix))) <= 1e-10,
    max(abs(diag(matrix))) <= 1e-10
  )
  TRUE
}
vapply(distances, validate_distance, logical(1))

pair_indices <- which(upper.tri(matrix(0, 26, 26)), arr.ind = TRUE)
distance_summary <- bind_rows(lapply(names(distances), function(metric) {
  matrix <- as.matrix(distances[[metric]])
  values <- matrix[pair_indices]
  sample_a <- rownames(matrix)[pair_indices[, 1L]]
  sample_b <- colnames(matrix)[pair_indices[, 2L]]
  pair_type <- ifelse(
    metadata[sample_a, "HabitatClass"] == metadata[sample_b, "HabitatClass"],
    "Within habitat",
    "Between habitats"
  )
  data.frame(
    Metric = metric,
    Minimum = min(values),
    Median = median(values),
    Maximum = max(values),
    WithinMedian = median(values[pair_type == "Within habitat"]),
    BetweenMedian = median(values[pair_type == "Between habitats"]),
    BetweenWithinRatio =
      median(values[pair_type == "Between habitats"]) /
      median(values[pair_type == "Within habitat"])
  )
}))
distance_summary
```

这里的 within/between median 只是帮助理解距离尺度的描述量，不是显著性检验。尤其不能因为某个 ratio 最大，就在看到分组后把该距离改成主分析。

### 8. 比较距离秩次，而不是比较数值单位

Aitchison 的数值可达数百，Robust Aitchison 约为 0–5，而 UniFrac 常在 0–1。直接比较“谁的平均距离更大”没有意义；下面用同一组 325 个样本对的 Spearman correlation 比较远近秩次。

```{r}
#| label: distance-correlations
metric_levels <- names(distances)
distance_vectors <- do.call(cbind, lapply(distances, as.vector))
distance_cor_matrix <- cor(distance_vectors, method = "spearman")

distance_correlation <- tidyr::expand_grid(
  MetricX = rownames(distance_cor_matrix),
  MetricY = colnames(distance_cor_matrix)
)
distance_correlation$Spearman <- mapply(
  function(x, y) distance_cor_matrix[x, y],
  distance_correlation$MetricX,
  distance_correlation$MetricY
)

round(distance_cor_matrix, 3)
```

在本数据中：

- Jaccard 与 unweighted UniFrac：ρ = `r sprintf("%.3f", distance_cor_matrix["Jaccard", "Unweighted UniFrac"])`；
- Aitchison 与 Robust Aitchison：ρ = `r sprintf("%.3f", distance_cor_matrix["Aitchison", "Robust Aitchison"])`；
- Bray–Curtis 与 Aitchison：ρ = `r sprintf("%.3f", distance_cor_matrix["Bray-Curtis", "Aitchison"])`。

高相关表示这批样本中许多 pair 的远近次序相似，不会消除定义差异。尤其是 Jaccard 无法回答“差异是否集中在深分化的系统发育分支”，Aitchison 也不等于 Bray–Curtis 的另一种缩放。

### 9. 审计伪计数敏感性

```{r}
#| label: pseudocount-sensitivity
pseudocount_distances <- list(
  "0.1" = align_distance(aitchison_pc01),
  "0.5" = align_distance(aitchison_pc05),
  "1.0" = align_distance(aitchison_pc10)
)
aitchison_pseudocount_sensitivity <- data.frame(
  Pseudocount = as.numeric(names(pseudocount_distances)),
  SpearmanToAitchisonPC05 = vapply(
    pseudocount_distances,
    function(x) cor(
      as.vector(x),
      as.vector(aitchison_pc05),
      method = "spearman"
    ),
    numeric(1)
  ),
  SpearmanToRobustAitchison = vapply(
    pseudocount_distances,
    function(x) cor(
      as.vector(x),
      as.vector(robust_aitchison),
      method = "spearman"
    ),
    numeric(1)
  )
)
aitchison_pseudocount_sensitivity
```

0.1、0.5、1.0 三个 pseudocount 与默认 0.5 的距离秩相关均高于 0.995，但它们与 Robust Aitchison 的相关从 `r sprintf("%.3f", min(aitchison_pseudocount_sensitivity$SpearmanToRobustAitchison))` 到 `r sprintf("%.3f", max(aitchison_pseudocount_sensitivity$SpearmanToRobustAitchison))`。这说明本例对三个常见伪计数总体较稳定，却仍不能把 observed-only rclr/RPCA 当成固定伪计数 CLR。

### 10. PCoA 前先保存负特征值审计

```{r}
#| label: pcoa-audit
pcoa_score_rows <- list()
pcoa_audit_rows <- list()

for (metric in names(distances)) {
  distance <- distances[[metric]]
  raw_pcoa <- suppressWarnings(
    cmdscale(
      distance,
      k = attr(distance, "Size") - 2L,
      eig = TRUE,
      add = FALSE
    )
  )
  eigenvalues <- as.numeric(raw_pcoa$eig)
  negative_count <- sum(eigenvalues < -1e-10)
  negative_sum <- sum(abs(eigenvalues[eigenvalues < 0]))
  positive_sum <- sum(eigenvalues[eigenvalues > 0])
  correction <- if (negative_count > 0L) "Lingoes" else "None"

  fit <- ape::pcoa(
    distance,
    correction = if (negative_count > 0L) "lingoes" else "none"
  )
  if (negative_count > 0L) {
    coordinates <- fit$vectors.cor[, 1:2, drop = FALSE]
    relative_eigen <- fit$values$Rel_corr_eig[1:2]
  } else {
    coordinates <- fit$vectors[, 1:2, drop = FALSE]
    relative_eigen <- fit$values$Relative_eig[1:2]
  }
  coordinates <- coordinates[sample_ids, , drop = FALSE]

  pcoa_score_rows[[metric]] <- data.frame(
    Metric = metric,
    SampleID = rownames(coordinates),
    HabitatClass = metadata[rownames(coordinates), "HabitatClass"],
    Axis1 = coordinates[, 1L],
    Axis2 = coordinates[, 2L],
    Axis1Explained = relative_eigen[[1L]],
    Axis2Explained = relative_eigen[[2L]],
    Correction = correction
  )
  pcoa_audit_rows[[metric]] <- data.frame(
    Metric = metric,
    PositiveEigenvalues = sum(eigenvalues > 1e-10),
    NegativeEigenvalues = negative_count,
    MinimumEigenvalue = min(eigenvalues),
    NegativePositiveRatio = negative_sum / positive_sum,
    Correction = correction,
    Axis1Explained = relative_eigen[[1L]],
    Axis2Explained = relative_eigen[[2L]]
  )
}

pcoa_scores <- bind_rows(pcoa_score_rows)
pcoa_eigen_audit <- bind_rows(pcoa_audit_rows)
stopifnot(
  nrow(pcoa_scores) == 156L,
  pcoa_eigen_audit$NegativeEigenvalues[
    pcoa_eigen_audit$Metric == "Weighted UniFrac"
  ] == 3L,
  all(
    pcoa_eigen_audit$Correction[
      pcoa_eigen_audit$Metric != "Weighted UniFrac"
    ] == "None"
  )
)
pcoa_eigen_audit
```

weighted UniFrac 的 3 个负特征值只占正特征值绝对和的 `r sprintf("%.4f%%", 100 * pcoa_eigen_audit$NegativePositiveRatio[pcoa_eigen_audit$Metric == "Weighted UniFrac"])`。数值虽小，图与 Methods 仍明确标记 Lingoes correction。

把主要中间结果保存为可审计 TSV：

```{r}
#| label: save-audit-tables
dir.create("results/21-beta-distances", recursive = TRUE, showWarnings = FALSE)
readr::write_tsv(
  distance_summary,
  "results/21-beta-distances/distance-summary.tsv"
)
readr::write_tsv(
  distance_correlation,
  "results/21-beta-distances/distance-correlation.tsv"
)
readr::write_tsv(
  pcoa_eigen_audit,
  "results/21-beta-distances/pcoa-eigen-audit.tsv"
)
readr::write_tsv(
  pcoa_scores,
  "results/21-beta-distances/pcoa-scores.tsv"
)
readr::write_tsv(
  aitchison_pseudocount_sensitivity,
  "results/21-beta-distances/aitchison-pseudocount-sensitivity.tsv"
)
```

## 出版级美化 {#sec-figure}

### 图 1：先展示“每个距离用了什么信息”

```{r}
#| label: fig-distance-choice
#| fig-width: 7.2
#| fig-height: 3.7
choice_grid <- tidyr::expand_grid(
  Metric = metric_levels,
  Signal = c("Abundance", "Occurrence", "Phylogeny", "Log-ratio")
)
choice_grid$Included <- with(
  choice_grid,
  (Metric == "Bray-Curtis" & Signal == "Abundance") |
    (Metric == "Jaccard" & Signal == "Occurrence") |
    (Metric == "Unweighted UniFrac" &
      Signal %in% c("Occurrence", "Phylogeny")) |
    (Metric == "Weighted UniFrac" &
      Signal %in% c("Abundance", "Phylogeny")) |
    (Metric %in% c("Aitchison", "Robust Aitchison") &
      Signal %in% c("Abundance", "Log-ratio"))
)
choice_grid$Label <- ifelse(choice_grid$Included, "YES", "—")
choice_grid$Metric <- factor(choice_grid$Metric, levels = rev(metric_levels))
choice_grid$Signal <- factor(
  choice_grid$Signal,
  levels = c("Abundance", "Occurrence", "Phylogeny", "Log-ratio")
)

choice_plot <- ggplot(
  choice_grid,
  aes(x = Signal, y = Metric, fill = Included)
) +
  geom_tile(colour = "white", linewidth = 1.1) +
  geom_text(aes(label = Label), fontface = "bold", size = 3.2) +
  scale_fill_manual(
    values = c(`FALSE` = "#ECEFF3", `TRUE` = pal_pub[["sky"]]),
    guide = "none"
  ) +
  labs(
    title = "Distance metrics encode different biological contrasts",
    subtitle = "Choose the signal before inspecting group separation",
    x = "Information used by the metric",
    y = NULL,
    caption = paste0(
      "Occurrence and UniFrac branches use 50,000 reads per sample.\n",
      "Aitchison branches use filtered unrarefied counts; classic CLR uses a declared pseudocount."
    )
  ) +
  theme_pub(base_size = 9) +
  theme(
    panel.grid = element_blank(),
    axis.text = element_text(face = "bold")
  )

save_pub(
  choice_plot,
  "figures/21-distance-choice-map",
  width = 183,
  height = 92
)
choice_plot
```

图内只用英文，并把颜色作为辅助编码；“YES/—”文字使灰度打印和色觉差异下仍可读。

### 图 2：距离相关热图

```{r}
#| label: fig-distance-correlation
#| fig-width: 7.2
#| fig-height: 4.4
correlation_plot_data <- distance_correlation
correlation_plot_data$MetricX <- factor(
  correlation_plot_data$MetricX,
  levels = metric_levels
)
correlation_plot_data$MetricY <- factor(
  correlation_plot_data$MetricY,
  levels = rev(metric_levels)
)

correlation_plot <- ggplot(
  correlation_plot_data,
  aes(x = MetricX, y = MetricY, fill = Spearman)
) +
  geom_tile(colour = "white", linewidth = 0.7) +
  geom_text(aes(label = sprintf("%.2f", Spearman)), size = 2.8) +
  scale_fill_gradientn(
    colours = c("#F7F7F7", "#B8DCEB", "#0072B2"),
    limits = c(0, 1),
    breaks = c(0, 0.5, 1)
  ) +
  labs(
    title = "Metric choice changes the rank order of sample pairs",
    subtitle = "Spearman correlation across all 325 pairwise distances",
    x = NULL,
    y = NULL,
    fill = "Spearman\nrho",
    caption = "High correlation in this dataset does not make two metric definitions interchangeable."
  ) +
  theme_pub(base_size = 8.5) +
  theme(
    panel.grid = element_blank(),
    axis.text.x = element_text(angle = 35, hjust = 1, vjust = 1),
    legend.position = "right"
  )

save_pub(
  correlation_plot,
  "figures/21-distance-correlation",
  width = 183,
  height = 112
)
correlation_plot
```

### 图 3：同一样本的六种 PCoA 几何

```{r}
#| label: fig-pcoa-comparison
#| fig-width: 7.2
#| fig-height: 5.2
habitat_levels <- c(
  "Human-associated", "Freshwater", "Marine/estuarine", "Soil", "Mock"
)
habitat_palette <- c(
  "Human-associated" = pal_pub[["blue"]],
  "Freshwater" = pal_pub[["sky"]],
  "Marine/estuarine" = pal_pub[["green"]],
  "Soil" = pal_pub[["orange"]],
  "Mock" = pal_pub[["purple"]]
)
habitat_shapes <- c(
  "Human-associated" = 21,
  "Freshwater" = 22,
  "Marine/estuarine" = 24,
  "Soil" = 23,
  "Mock" = 25
)

pcoa_labels <- setNames(
  vapply(metric_levels, function(metric) {
    row <- pcoa_eigen_audit[pcoa_eigen_audit$Metric == metric, ]
    correction_label <- ifelse(
      row$Correction == "Lingoes",
      "\nLingoes corrected",
      ""
    )
    sprintf(
      "%s\nPCo 1 %.1f%% · PCo 2 %.1f%%%s",
      metric,
      100 * row$Axis1Explained,
      100 * row$Axis2Explained,
      correction_label
    )
  }, character(1)),
  metric_levels
)

pcoa_plot_data <- pcoa_scores
pcoa_plot_data$Metric <- factor(pcoa_plot_data$Metric, levels = metric_levels)
pcoa_plot_data$HabitatClass <- factor(
  pcoa_plot_data$HabitatClass,
  levels = habitat_levels
)

pcoa_plot <- ggplot(
  pcoa_plot_data,
  aes(
    x = Axis1,
    y = Axis2,
    fill = HabitatClass,
    shape = HabitatClass
  )
) +
  geom_hline(yintercept = 0, colour = "#D1D5DB", linewidth = 0.3) +
  geom_vline(xintercept = 0, colour = "#D1D5DB", linewidth = 0.3) +
  geom_point(size = 2.2, stroke = 0.45, colour = "#1F2937", alpha = 0.92) +
  facet_wrap(
    ~Metric,
    scales = "free",
    ncol = 3,
    labeller = as_labeller(pcoa_labels)
  ) +
  scale_fill_manual(values = habitat_palette, drop = FALSE) +
  scale_shape_manual(values = habitat_shapes, drop = FALSE) +
  labs(
    title = "The same samples occupy six different distance geometries",
    subtitle = "GlobalPatterns 16S communities; each point is one sample",
    x = "Principal coordinate 1",
    y = "Principal coordinate 2",
    fill = "Habitat",
    shape = "Habitat",
    caption = "Coordinates visualize distance structure; they are not tests of group separation."
  ) +
  theme_pub(base_size = 8.2) +
  theme(
    panel.grid = element_blank(),
    legend.position = "top",
    legend.title = element_text(face = "bold"),
    strip.text = element_text(size = 7.1, lineheight = 0.95)
  )

save_pub(
  pcoa_plot,
  "figures/21-pcoa-metric-comparison",
  width = 183,
  height = 132
)
pcoa_plot
```

颜色与形状同时编码 habitat，避免只依赖颜色。六个分面使用各自坐标尺度，因为不同距离的单位不同；分面间比较的是结构和相对位置，不是坐标绝对值。

### 图 4：零值处理敏感性

```{r}
#| label: fig-zero-sensitivity
#| fig-width: 7.2
#| fig-height: 3.8
sample_a <- sample_ids[pair_indices[, 1L]]
sample_b <- sample_ids[pair_indices[, 2L]]
pair_type <- ifelse(
  metadata[sample_a, "HabitatClass"] == metadata[sample_b, "HabitatClass"],
  "Within habitat",
  "Between habitats"
)

zero_plot_data <- bind_rows(lapply(names(pseudocount_distances), function(pc) {
  data.frame(
    Pseudocount = pc,
    ClassicAitchison = as.vector(pseudocount_distances[[pc]]),
    RobustAitchison = as.vector(robust_aitchison),
    PairType = pair_type
  )
}))
zero_plot_data$Pseudocount <- factor(
  zero_plot_data$Pseudocount,
  levels = c("0.1", "0.5", "1.0"),
  labels = c("Pseudocount 0.1", "Pseudocount 0.5", "Pseudocount 1.0")
)
zero_annotation <- data.frame(
  Pseudocount = levels(zero_plot_data$Pseudocount),
  Label = sprintf(
    "rho with robust = %.3f",
    aitchison_pseudocount_sensitivity$SpearmanToRobustAitchison
  )
)
zero_annotation$Pseudocount <- factor(
  zero_annotation$Pseudocount,
  levels = levels(zero_plot_data$Pseudocount)
)

zero_plot <- ggplot(
  zero_plot_data,
  aes(
    x = ClassicAitchison,
    y = RobustAitchison,
    colour = PairType
  )
) +
  geom_point(size = 1.25, alpha = 0.62) +
  geom_smooth(
    aes(group = 1),
    method = "lm",
    formula = y ~ x,
    se = FALSE,
    linewidth = 0.55,
    colour = "#374151",
    show.legend = FALSE
  ) +
  geom_text(
    data = zero_annotation,
    aes(x = -Inf, y = Inf, label = Label),
    inherit.aes = FALSE,
    hjust = -0.05,
    vjust = 1.35,
    size = 2.7,
    fontface = "bold"
  ) +
  facet_wrap(~Pseudocount, nrow = 1, scales = "free_x") +
  scale_colour_manual(values = c(
    "Within habitat" = pal_pub[["blue"]],
    "Between habitats" = pal_pub[["vermillion"]]
  )) +
  labs(
    title = "Zero handling changes Aitchison geometry",
    subtitle = "Classic pseudocount CLR versus observed-only Robust Aitchison",
    x = "Classic Aitchison distance",
    y = "Robust Aitchison distance",
    colour = "Sample pair",
    caption = paste(
      "Both branches use the same 11,063 filtered features.",
      "Robust Aitchison does not replace observed zeros with the displayed pseudocounts."
    )
  ) +
  theme_pub(base_size = 8.5) +
  theme(legend.position = "top")

save_pub(
  zero_plot,
  "figures/21-aitchison-zero-sensitivity",
  width = 183,
  height = 94
)
zero_plot
```

四张图都同时导出 PDF、SVG、600 ppi PNG 和 LZW-TIFF。PDF/SVG 用于矢量排版，PNG 适合网页和公众号，TIFF 适合要求高分辨率位图的投稿系统。

完整文件审计可一次运行：

```{bash}
#| eval: false
Rscript --vanilla scripts/validate_beta_distances.R \
  --project-root . \
  --input-dir data/small/beta-distances \
  --output-dir results/21-beta-distances \
  --figure-dir figures \
  --gemelli-python .tools/gemelli-0.0.13/bin/python
```

```{r}
#| eval: false
audit_summary <- jsonlite::read_json(
  "results/21-beta-distances/beta-distances-summary.json"
)
stopifnot(
  audit_summary$checks_total == 239L,
  audit_summary$checks_passed == 239L,
  audit_summary$checks_failed == 0L,
  audit_summary$graphics$primary_figures == 4L,
  audit_summary$graphics$format_files == 16L
)
```

## 常见坑 {#sec-pitfalls}

::: {.callout-caution title="审稿人最容易追问的八件事"}

1. **看到结果后挑距离。** 先运行六种方法，再选择分组最漂亮的一张，会产生未披露的 outcome-driven analysis。主距离应由研究问题预先指定，其他距离标为 sensitivity analysis。
2. **presence/absence 不控制检测深度。** Jaccard 和 unweighted UniFrac 会把未检出当成缺失；测序深度不一致时，稀有 feature 漏检可直接制造距离。
3. **树不合格仍算 UniFrac。** unrooted tree、缺 branch length、负 branch length 或 tip ID 不匹配，都应在计算前失败。
4. **静默丢弃 tree/table 不相交的 feature。** 必须报告删除 feature 数、reads 和受影响样本；不能只保留交集后假装输入完整。
5. **对相对丰度再做 CLR。** CLR 对整体缩放不敏感，但先转相对丰度再随意 zero replacement 会隐藏实际零处理。直接从过滤后的 counts 明报 pseudocount 更透明。
6. **把 Robust Aitchison 写成“加 1 后 CLR”。** rclr/RPCA 只在观测项上中心化，并通过低秩模型处理缺失位置；算法和假设都不同。
7. **忽略 PCoA 负特征值。** 至少保存数量、最小值与负/正比例；用了 Lingoes/Cailliez 必须在图注和 Methods 中写明。
8. **把 PCoA 图当作检验。** 点云分开不等于组中心显著；PERMANOVA 还需与 dispersion test、实验单位和置换限制一起解释。

:::

::: {.callout-warning title="这个示例不能支持因果或广义生态结论"}
`GlobalPatterns` 只有 26 个样本，habitat 类别的样本数不平衡，且不同样本类型还伴随采样来源和实验背景差异。本页只比较距离定义与几何，不把 within/between 描述量解释为 habitat 的独立效应。
:::

## 这段 Methods 怎么写 {#sec-methods}

下面英文模板与本页实际代码一致；换数据时修改方括号中的主距离、深度、分组变量和敏感性范围：

> **Beta-diversity analysis.** Feature counts, seven-rank taxonomy, and sample metadata were imported as separate tab-delimited tables, and feature/sample identifiers were reconciled before analysis. For phylogenetic distances, a rooted tree with finite non-negative branch lengths was required to have an exact tip-set match to the count table. Bray–Curtis, binary Jaccard, unweighted UniFrac, and weighted UniFrac distances were calculated from a single rarefaction to 50,000 reads per sample with seed 20260722; all 26 samples were retained. Bray–Curtis distances from unrarefied relative abundances were additionally evaluated as a sensitivity analysis. For compositional distances, unrarefied features with total count >10 and prevalence >10% were retained (11,063 features). Classical Aitchison distances were calculated as Euclidean distances after centered log-ratio transformation with a pseudocount of 0.5, with 0.1 and 1.0 assessed for sensitivity. Robust Aitchison distances were estimated using observed-only robust CLR and rank-3 RPCA implemented in gemelli 0.0.13 (five OptSpace iterations; seed 20260722). Raw PCoA eigenvalues were audited for every distance; weighted UniFrac contained three small negative eigenvalues (absolute negative-to-positive eigenvalue ratio 0.00455) and was visualized after Lingoes correction. PCoA was used for visualization only; group inference was not based on ordination appearance.

如果文章只预先指定一种主距离，可把其他五种压缩为 sensitivity analysis，并在主文/补充材料明确区分。不要把“所有距离都跑过”写成“结果稳健”，除非方向、效应量和推断结论确实一致。

## 换成你自己的数据怎么做 {#sec-own-data}

首先只改路径和计划用于着色的 metadata 列：

```{r}
#| eval: false
input_paths <- c(
  otutab = "your_project/otutab.tsv",
  taxonomy = "your_project/taxonomy.tsv",
  metadata = "your_project/metadata.tsv",
  tree = "your_project/rooted-tree.nwk.gz"
)
group_column <- "Treatment"
```

然后按研究问题选择主距离：

- 关注优势类群丰度变化：优先考虑 Bray–Curtis；
- 关注定殖/消失或稀有成员：考虑 Jaccard，但先控制检测深度；
- 关注变化是否集中在系统发育分支：使用对应的 unweighted/weighted UniFrac，并先通过树门禁；
- 关注组成型 log-ratio 差异：使用 Aitchison；零很多时同时评估 Robust Aitchison；
- 研究方案没有预先指定时，可指定一个与生物学问题最匹配的 primary metric，并把其余方法写成有界的 sensitivity set。

最低数据检查可以直接复用：

```{r}
#| eval: false
stopifnot(
  !anyDuplicated(rownames(otutab)),
  !anyDuplicated(colnames(otutab)),
  setequal(rownames(otutab), rownames(taxonomy)),
  setequal(colnames(otutab), rownames(metadata)),
  all(is.finite(otutab)),
  all(otutab >= 0),
  all(otutab == floor(otutab)),
  all(colSums(otutab) > 0)
)

if (file.exists(input_paths[["tree"]])) {
  tree <- ape::read.tree(gzfile(input_paths[["tree"]]))
  stopifnot(
    ape::is.rooted(tree),
    !is.null(tree$edge.length),
    all(is.finite(tree$edge.length)),
    all(tree$edge.length >= 0),
    setequal(tree$tip.label, rownames(otutab))
  )
}
```

抽平深度不能照抄 50,000。先检查自己的 `colSums(otutab)`、样本保留率和 presence/absence 稳定性；如果低深度样本很多，应回到研究问题与标准化策略，而不是为了保留全部样本把深度降到几乎没有检测能力。

## 参考 {#sec-references}

- Caporaso JG, Lauber CL, Walters WA, et al. Global patterns of 16S rRNA diversity at a depth of millions of sequences per sample. *Proceedings of the National Academy of Sciences*. 2011;108(Suppl 1):4516–4522. [doi:10.1073/pnas.1000080107](https://doi.org/10.1073/pnas.1000080107)
- Bray JR, Curtis JT. An ordination of the upland forest communities of southern Wisconsin. *Ecological Monographs*. 1957;27(4):325–349. [doi:10.2307/1942268](https://doi.org/10.2307/1942268)
- Jaccard P. Étude comparative de la distribution florale dans une portion des Alpes et du Jura. *Bulletin de la Société Vaudoise des Sciences Naturelles*. 1901;37:547–579. [doi:10.5169/seals-266450](https://doi.org/10.5169/seals-266450)
- Lozupone C, Knight R. UniFrac: a new phylogenetic method for comparing microbial communities. *Applied and Environmental Microbiology*. 2005;71(12):8228–8235. [doi:10.1128/AEM.71.12.8228-8235.2005](https://doi.org/10.1128/AEM.71.12.8228-8235.2005)
- Lozupone CA, Hamady M, Kelley ST, Knight R. Quantitative and qualitative beta diversity measures lead to different insights into factors that structure microbial communities. *Applied and Environmental Microbiology*. 2007;73(5):1576–1585. [doi:10.1128/AEM.01996-06](https://doi.org/10.1128/AEM.01996-06)
- Aitchison J. The statistical analysis of compositional data. *Journal of the Royal Statistical Society Series B*. 1982;44(2):139–177. [doi:10.1111/j.2517-6161.1982.tb01195.x](https://doi.org/10.1111/j.2517-6161.1982.tb01195.x)
- Martino C, Morton JT, Marotz CA, et al. A novel sparse compositional technique reveals microbial perturbations. *mSystems*. 2019;4(4):e00016-19. [doi:10.1128/mSystems.00016-19](https://doi.org/10.1128/mSystems.00016-19)
- McMurdie PJ, Holmes S. phyloseq: an R package for reproducible interactive analysis and graphics of microbiome census data. *PLOS ONE*. 2013;8(4):e61217. [doi:10.1371/journal.pone.0061217](https://doi.org/10.1371/journal.pone.0061217)
- Gower JC. Some distance properties of latent root and vector methods used in multivariate analysis. *Biometrika*. 1966;53(3–4):325–338. [doi:10.1093/biomet/53.3-4.325](https://doi.org/10.1093/biomet/53.3-4.325)
- [`gemelli` maintained implementation and documentation](https://github.com/biocore/gemelli)
