---
title: "非约束排序：PCoA/NMDS/CLR-PCA（复现顶刊）"
author: "微生物组分析最佳实践 · 16S 系列"
date: last-modified
format:
  html:
    toc: true
    toc-depth: 3
    code-fold: false
    code-tools: true
    code-copy: true
    number-sections: false
execute:
  eval: true
  freeze: auto
  warning: false
  message: false
fig-dpi: 300
fig-format: png
---

> **分析目标：**用 Bray–Curtis PCoA 展示样本整体群落结构，同时完成 PERMANOVA 与组内离散度检验。  
> **输入文件：**`otutab.tsv`、`taxonomy.tsv`、`metadata.tsv`。  
> **预计资源：**示例数据 90 个样本、13,628 个 OTU；普通笔记本约 2–5 分钟，内存低于 1 GB。

## 排序图展示的是距离结构，不是组间检验 {#sec-target}

微生物组论文中常见的“每个点代表一个样本、颜色代表分组、椭圆概括组内分布”的散点图，回答的是：

> 不同实验组的整体群落组成是否存在系统性差异？

本例使用中国湿地土壤 16S 数据。原始研究覆盖中国内陆、沿海和青藏高原湿地，并指出 pH 与电导率是重要环境因子；`microeco` 将其中一组标准 OTU、分类和样本表作为公开示例数据分发。[原始数据论文（An et al., 2019）](https://doi.org/10.1016/j.geoderma.2018.09.035)与[`microeco` 软件论文（Liu et al., 2021）](https://doi.org/10.1093/femsec/fiaa255)提供了可引用的数据与软件出处。

从公开表格重新计算的 PCoA 同时满足以下要求：

- X/Y 轴为 `PCoA 1` 和 `PCoA 2`，括号内给出轴解释比例；
- 点按 `Non-saline soil` 与 `Saline soil` 着色；
- 图内同时报告 PERMANOVA 的 \(R^2\)、P 值和 dispersion test 的 P 值；
- PDF 用于排版，PNG/TIFF 为 300 dpi。

::: {.callout-important title="图和检验回答的不是同一件事"}
PCoA 展示距离矩阵的主要结构；PERMANOVA 检验组中心是否存在差异；`betadisper` 检查组内离散度是否不同。只有散点“看起来分开”不能替代统计检验，PERMANOVA 显著也必须结合离散度结果解释。
:::

## 为什么先算距离，再做排序 {#sec-theory}

先记住三条：

1. **PCoA 的输入是样本间距离矩阵。** 选用 Bray–Curtis、Jaccard 还是 UniFrac，往往比最后选哪种二维排序更影响结论。
2. **Bray–Curtis 关注丰度组成差异。** 对测序深度不同的计数表，先转换为样本内相对丰度，避免总 reads 数主导距离。
3. **排序轴不是“菌群好坏轴”。** 它们只是尽量保存样本间距离的数学方向，不能按坐标正负赋予生物学价值。

<details>
<summary><strong>深入：PCoA、NMDS 与 CLR-PCA 怎么选</strong></summary>

**PCoA（principal coordinates analysis，主坐标分析）**

PCoA 可以接收任意距离矩阵。Bray–Curtis PCoA 是 16S 研究中最常见的整体群落结构展示。非欧氏距离有时会产生负特征值，可使用 Lingoes 或 Cailliez 校正；本例用 `cmdscale(add = TRUE)` 添加 Lingoes 常数。

**NMDS（non-metric multidimensional scaling，非度量多维标度）**

NMDS 优先保存距离的秩次，而非距离的绝对数值。它没有“轴解释方差”，必须报告 stress。经验上 stress < 0.1 通常很好，0.1–0.2 可用于谨慎解释，> 0.2 时二维表示可能失真。NMDS 依赖随机初值，因此必须固定随机种子。

**CLR-PCA（centered log-ratio PCA，中心对数比 PCA）**

CLR 将成分数据映射到欧氏空间，PCA 后的欧氏距离对应 Aitchison 距离。但零值不能直接取对数；简单伪计数会影响结果，尤其是稀疏表。本例把 CLR-PCA作为敏感性分析，并明确报告零替代值与 prevalence 筛选阈值。若它是主要结论，优先考虑 robust Aitchison / RPCA，并比较不同零处理方案。

</details>

::: {.callout-note title="本例为什么按盐碱状态画主图"}
按盐碱状态分组时，PERMANOVA 显著而组内离散度检验不显著，适合演示“位置差异 + 离散度核查”的完整证据链。若改按三类湿地地理组分析，本数据的组内离散度检验也会显著，此时不能把 PERMANOVA 结果简单解释为组中心差异。
:::

## 准备工作 {#sec-setup}

<details>
<summary><strong>展开：安装依赖、下载真实数据和定义作图函数</strong></summary>

首次运行安装以下 CRAN 包：

```{r}
#| eval: false
install.packages(c("vegan", "ggplot2", "scales", "digest"))
```

数据固定使用 `microeco 2.0.0` 源码包中的真实 16S 示例表。下面代码下载版本锁定的压缩包、核对 SHA-256，并导出标准三件套；同时导出第 24 篇会用到的环境因子表。

```{r}
#| eval: false
archive <- "data/raw/microeco_2.0.0.tar.gz"
source_url <- paste0(
  "https://cran.r-project.org/src/contrib/Archive/",
  "microeco/microeco_2.0.0.tar.gz"
)
expected_sha256 <- paste0(
  "454a3b71ceeea86bdd54f475a12b5bac",
  "9c3b124f663b8dc6e560827fca89ebfd"
)

dir.create("data/raw", recursive = TRUE, showWarnings = FALSE)
dir.create("data/small", recursive = TRUE, showWarnings = FALSE)
if (!file.exists(archive)) {
  download.file(source_url, archive, mode = "wb")
}
observed_sha256 <- digest::digest(
  file = archive,
  algo = "sha256",
  serialize = FALSE
)
stopifnot(identical(observed_sha256, expected_sha256))

required <- c(
  "microeco/data/otu_table_16S.RData",
  "microeco/data/taxonomy_table_16S.RData",
  "microeco/data/sample_info_16S.RData",
  "microeco/data/env_data_16S.RData"
)
extract_dir <- tempfile("microeco-data-")
dir.create(extract_dir)
utils::untar(archive, files = required, exdir = extract_dir)

data_env <- new.env(parent = emptyenv())
for (relative_path in required) {
  load(file.path(extract_dir, relative_path), envir = data_env)
}

write_tsv <- function(x, id_name, path) {
  out <- data.frame(
    setNames(list(rownames(x)), id_name),
    x,
    check.names = FALSE
  )
  utils::write.table(
    out,
    path,
    sep = "\t",
    quote = FALSE,
    row.names = FALSE,
    na = ""
  )
}

write_tsv(data_env$otu_table_16S, "FeatureID", "data/small/otutab.tsv")
write_tsv(
  data_env$taxonomy_table_16S,
  "FeatureID",
  "data/small/taxonomy.tsv"
)
write_tsv(
  data_env$sample_info_16S,
  "SampleID",
  "data/small/metadata.tsv"
)
write_tsv(
  data_env$env_data_16S,
  "SampleID",
  "data/small/environment.tsv"
)
unlink(extract_dir, recursive = TRUE)
```

每篇文章需要的出版级函数直接定义在这里：

```{r}
library(vegan)
library(ggplot2)

set.seed(20260718)

pal_pub <- c(
  "#0072B2", "#D55E00", "#009E73", "#CC79A7",
  "#E69F00", "#56B4E9", "#F0E442", "#999999"
)

scale_color_pub <- function(...) {
  ggplot2::scale_color_manual(values = pal_pub, ...)
}

scale_fill_pub <- function(...) {
  ggplot2::scale_fill_manual(values = pal_pub, ...)
}

theme_pub <- function(base_size = 12) {
  ggplot2::theme_bw(base_size = base_size, base_family = "sans") +
    ggplot2::theme(
      panel.grid = ggplot2::element_blank(),
      axis.text = ggplot2::element_text(color = "black"),
      axis.ticks = ggplot2::element_line(color = "black", linewidth = 0.3),
      legend.key = ggplot2::element_blank(),
      legend.background = ggplot2::element_rect(
        fill = scales::alpha("white", 0.7),
        color = NA
      )
    )
}

save_pub <- function(
  plot,
  file_base,
  width = 120,
  height = 95,
  units = "mm",
  dpi = 300
) {
  dir.create(dirname(file_base), recursive = TRUE, showWarnings = FALSE)
  ggplot2::ggsave(
    paste0(file_base, ".pdf"),
    plot,
    width = width,
    height = height,
    units = units,
    device = grDevices::cairo_pdf
  )
  ggplot2::ggsave(
    paste0(file_base, ".png"),
    plot,
    width = width,
    height = height,
    units = units,
    dpi = dpi,
    bg = "white"
  )
  ggplot2::ggsave(
    paste0(file_base, ".tiff"),
    plot,
    width = width,
    height = height,
    units = units,
    dpi = dpi,
    compression = "lzw",
    bg = "white"
  )
  invisible(plot)
}
```


</details>

## 可复制代码 {#sec-code}

### 1. 读取三件套并检查方向

OTU 表必须是“特征 × 样本”，taxonomy 的行名与 OTU 特征一致，metadata 的行名与 OTU 样本一致。

```{r}
otutab <- read.delim(
  "data/small/otutab.tsv",
  row.names = 1,
  check.names = FALSE
)
taxonomy <- read.delim(
  "data/small/taxonomy.tsv",
  row.names = 1,
  check.names = FALSE
)
metadata <- read.delim(
  "data/small/metadata.tsv",
  row.names = 1,
  check.names = FALSE
)

otutab <- as.matrix(otutab)
storage.mode(otutab) <- "numeric"
stopifnot(
  identical(rownames(otutab), rownames(taxonomy)),
  identical(colnames(otutab), rownames(metadata)),
  all(otutab >= 0),
  all(colSums(otutab) > 0)
)

dim(otutab)
otutab[1:5, 1:5]
taxonomy[1:5, , drop = FALSE]
head(metadata)
```

### 2. 低 prevalence 筛选与 Bray–Curtis 距离

保留至少在 5% 样本中检出的特征。这个阈值用于降低极低频特征对计算和噪声的影响，正式研究应报告阈值并做敏感性分析。

```{r}
min_prevalence <- 0.05
min_samples <- ceiling(min_prevalence * ncol(otutab))
keep_feature <- rowSums(otutab > 0) >= min_samples

comm <- t(otutab[keep_feature, , drop = FALSE])
comm_rel <- sweep(comm, 1, rowSums(comm), "/")
metadata <- metadata[rownames(comm_rel), , drop = FALSE]

stopifnot(
  all(abs(rowSums(comm_rel) - 1) < 1e-10),
  identical(rownames(comm_rel), rownames(metadata))
)

dist_bray <- vegan::vegdist(comm_rel, method = "bray")
c(
  samples = nrow(comm_rel),
  retained_features = ncol(comm_rel),
  original_features = nrow(otutab)
)
```

### 3. PCoA 坐标

```{r}
pcoa_fit <- stats::cmdscale(
  dist_bray,
  k = 2,
  eig = TRUE,
  add = TRUE
)

positive_eigenvalues <- pcoa_fit$eig[pcoa_fit$eig > 0]
pcoa_variance <- 100 * pcoa_fit$eig[1:2] / sum(positive_eigenvalues)

pcoa_df <- as.data.frame(pcoa_fit$points)
colnames(pcoa_df) <- c("PCoA1", "PCoA2")
pcoa_df$SampleID <- rownames(pcoa_df)
pcoa_df$Salinity <- factor(
  metadata[pcoa_df$SampleID, "Saline"],
  levels = c("Non-saline soil", "Saline soil")
)

head(pcoa_df)
round(pcoa_variance, 2)
```

### 4. PERMANOVA 与组内离散度

示例样本按独立样本进行 999 次自由置换。若研究包含配对、重复测量、区组或采样点层级，必须限制置换范围。

```{r}
set.seed(20260718)
permanova <- vegan::adonis2(
  dist_bray ~ Salinity,
  data = pcoa_df,
  permutations = 999
)

dispersion_model <- vegan::betadisper(
  dist_bray,
  group = pcoa_df$Salinity,
  type = "median",
  bias.adjust = TRUE
)
set.seed(20260718)
dispersion_test <- vegan::permutest(
  dispersion_model,
  permutations = 999
)

permanova
dispersion_test

permanova_r2 <- unname(permanova$R2[1])
permanova_p <- unname(permanova$`Pr(>F)`[1])
dispersion_p <- unname(dispersion_test$tab$`Pr(>F)`[1])
```

本例中，PERMANOVA 说明两类土壤的整体群落结构存在统计差异；离散度检验未发现显著差异，因此结果不太可能仅由某一组更分散造成。这里的 P 值仍需结合真实研究设计解释。

### 5. NMDS：用 stress 判断二维表示是否可靠

```{r}
set.seed(20260718)
nmds_fit <- vegan::metaMDS(
  dist_bray,
  k = 2,
  trymax = 200,
  autotransform = FALSE,
  trace = FALSE
)

nmds_df <- as.data.frame(
  vegan::scores(nmds_fit, display = "sites")
)
nmds_df$SampleID <- rownames(nmds_df)
nmds_df$Salinity <- pcoa_df[nmds_df$SampleID, "Salinity"]

p_nmds <- ggplot(nmds_df, aes(NMDS1, NMDS2, color = Salinity)) +
  geom_point(size = 2.3, alpha = 0.85) +
  stat_ellipse(type = "t", level = 0.95, linewidth = 0.7) +
  scale_color_pub(name = "Soil salinity") +
  labs(
    title = sprintf("Bray-Curtis NMDS (stress = %.3f)", nmds_fit$stress),
    x = "NMDS1",
    y = "NMDS2"
  ) +
  theme_pub()

p_nmds
nmds_fit$stress
```

### 6. CLR-PCA：把零处理写进分析假设

下面保留至少 20% 样本中出现的特征，并用 `0.5` read 作为零替代值。这是透明、易复现的敏感性分析，不应被描述为唯一正确的零处理方案。

```{r}
clr_min_prevalence <- 0.20
keep_clr <- rowSums(otutab > 0) >=
  ceiling(clr_min_prevalence * ncol(otutab))
clr_counts <- t(otutab[keep_clr, , drop = FALSE])

zero_replacement <- 0.5
log_replaced <- log(clr_counts + zero_replacement)
clr_matrix <- log_replaced - rowMeans(log_replaced)

clr_pca_fit <- stats::prcomp(
  clr_matrix,
  center = TRUE,
  scale. = FALSE,
  rank. = 2
)
clr_variance <- 100 * summary(clr_pca_fit)$importance[2, 1:2]

clr_df <- as.data.frame(clr_pca_fit$x[, 1:2, drop = FALSE])
clr_df$SampleID <- rownames(clr_df)
clr_df$Salinity <- pcoa_df[clr_df$SampleID, "Salinity"]

p_clr <- ggplot(clr_df, aes(PC1, PC2, color = Salinity)) +
  geom_point(size = 2.3, alpha = 0.85) +
  stat_ellipse(type = "t", level = 0.95, linewidth = 0.7) +
  scale_color_pub(name = "Soil salinity") +
  labs(
    title = "CLR-PCA sensitivity analysis",
    x = sprintf("PC1 (%.1f%%)", clr_variance[1]),
    y = sprintf("PC2 (%.1f%%)", clr_variance[2])
  ) +
  theme_pub()

p_clr
```

如果 Bray–Curtis PCoA 与 CLR-PCA 给出不同故事，先检查稀疏度、零替代、prevalence 阈值和极高丰度特征，而不是选择“更好看”的一张。

## 出版级美化 {#sec-polish}

主图把检验结果放在图内，避免图注与分析版本脱节。轴解释率来自当前 PCoA 模型，不能手工抄写。

```{r}
format_p <- function(p) {
  if (is.na(p)) {
    return("= NA")
  }
  if (p < 0.001) {
    return("< 0.001")
  }
  sprintf("= %.3f", p)
}

stat_label <- paste0(
  "PERMANOVA  R² = ", sprintf("%.3f", permanova_r2),
  ", P ", format_p(permanova_p),
  "\nDispersion  P ", format_p(dispersion_p)
)

p_pcoa <- ggplot(
  pcoa_df,
  aes(PCoA1, PCoA2, color = Salinity)
) +
  stat_ellipse(
    type = "t",
    level = 0.95,
    linewidth = 0.75,
    show.legend = FALSE
  ) +
  geom_point(size = 2.7, alpha = 0.88) +
  scale_color_pub(name = "Soil salinity") +
  labs(
    subtitle = stat_label,
    x = sprintf("PCoA 1 (%.1f%%)", pcoa_variance[1]),
    y = sprintf("PCoA 2 (%.1f%%)", pcoa_variance[2])
  ) +
  coord_equal() +
  theme_pub(base_size = 11) +
  theme(
    plot.subtitle = element_text(size = 9.5, lineheight = 1.05),
    legend.position = "bottom",
    legend.title = element_text(face = "bold", size = 9),
    legend.text = element_text(size = 8.5)
  ) +
  guides(color = guide_legend(nrow = 1, byrow = TRUE))

p_pcoa
save_pub(
  p_pcoa,
  "figures/22-pcoa-bray",
  width = 120,
  height = 95
)
```

导出后得到：

- `figures/22-pcoa-bray.pdf`：矢量版，优先用于论文排版；
- `figures/22-pcoa-bray.png`：300 dpi，适合网页与公众号；
- `figures/22-pcoa-bray.tiff`：300 dpi、LZW 压缩，适合要求 TIFF 的期刊。

## 常见坑 {#sec-pitfalls}

::: {.callout-caution title="审稿人最常追问的六件事"}
1. **只报告 PERMANOVA，不检查 dispersion。** 组内离散度显著时，PERMANOVA 可能同时反映位置与扩散范围的差异。
2. **直接对原始 reads 算 Bray–Curtis。** 测序深度差异可能进入距离；本例先转换为相对丰度。
3. **把椭圆当作显著性边界。** `stat_ellipse()` 是分布概括，不是组间检验，也不适合样本数过少的组。
4. **忽略研究设计。** 配对、重复测量或同一采样点的样本不能自由置换；可在 `adonis2()` 中用 `strata = metadata$SubjectID` 限制置换。
5. **把 NMDS 轴写成解释方差。** NMDS 没有轴解释率，只报告 stress；stress 过高时增加维数或重新审视距离。
6. **伪计数不报告。** CLR 结果会随零替代方案变化；必须写明替代值、筛选阈值，并进行敏感性分析。
:::

::: {.callout-warning title="真实反例：换成地理分组会发生什么"}
将 `Salinity` 换为 `metadata$Group` 后，本示例数据的 PERMANOVA 与 dispersion test 都显著。此时可以说“组间群落分布存在差异”，但不能把差异全部归因于组中心移动。这个检查不应因主图看起来分得很开而省略。
:::

## 这段 Methods 怎么写 {#sec-methods}

下面英文可直接替换分组名、筛选阈值和置换设计：

> Community structure was evaluated using Bray–Curtis dissimilarities calculated from sample-wise relative-abundance profiles. Features detected in at least `r min_prevalence * 100`% of samples were retained, resulting in `r format(ncol(comm_rel), big.mark = ",")` features across `r nrow(comm_rel)` samples. Principal coordinates analysis (PCoA) was performed with a Lingoes additive correction. Differences between soil-salinity groups were tested by PERMANOVA with 999 permutations (\(R^2\) = `r sprintf("%.3f", permanova_r2)`, P `r format_p(permanova_p)`). Homogeneity of multivariate dispersion was assessed using distances to spatial medians with small-sample bias adjustment (P `r format_p(dispersion_p)`). Permutations were unrestricted because the demonstration metadata contained no repeated-measures or blocking variable.

若真实数据有 `SubjectID`、`SiteID` 或 `Batch`，最后一句必须改成实际的受限置换设计。

## 换成你自己的数据怎么做 {#sec-own-data}

只需替换三个路径和分组列名：

```{r}
#| eval: false
otutab <- read.delim(
  "your_project/otutab.tsv",
  row.names = 1,
  check.names = FALSE
)
taxonomy <- read.delim(
  "your_project/taxonomy.tsv",
  row.names = 1,
  check.names = FALSE
)
metadata <- read.delim(
  "your_project/metadata.tsv",
  row.names = 1,
  check.names = FALSE
)

group_col <- "Treatment"
metadata$AnalysisGroup <- factor(metadata[[group_col]])

stopifnot(
  identical(rownames(otutab), rownames(taxonomy)),
  identical(colnames(otutab), rownames(metadata))
)
```

输入约定：

- `otutab`：行是 ASV/OTU，列是样本，单元格是非负 reads 数；
- `taxonomy`：行与 `otutab` 完全一致，列为 Kingdom 至 Species；
- `metadata`：行是样本，至少包含分组列；
- 若样本顺序不一致，先按样本 ID 显式重排，不能只取交集后假定顺序正确；
- 若有配对或区组设计，保留对应列并在置换检验中使用；
- 若使用 UniFrac，还需一棵 tip 名称与特征 ID 一致的系统发育树。

## 参考 {#sec-references}

- An J, Liu C, Wang Q, et al. Soil bacterial community structure in Chinese wetlands. *Geoderma*. 2019;337:290–299. [doi:10.1016/j.geoderma.2018.09.035](https://doi.org/10.1016/j.geoderma.2018.09.035)
- Liu C, Cui Y, Li X, Yao M. microeco: an R package for data mining in microbial community ecology. *FEMS Microbiology Ecology*. 2021;97(2):fiaa255. [doi:10.1093/femsec/fiaa255](https://doi.org/10.1093/femsec/fiaa255)
- Gower JC. Some distance properties of latent root and vector methods used in multivariate analysis. *Biometrika*. 1966;53:325–338.
- Anderson MJ. A new method for non-parametric multivariate analysis of variance. *Austral Ecology*. 2001;26:32–46. [doi:10.1111/j.1442-9993.2001.01070.pp.x](https://doi.org/10.1111/j.1442-9993.2001.01070.pp.x)
- Anderson MJ. Distance-based tests for homogeneity of multivariate dispersions. *Biometrics*. 2006;62:245–253. [doi:10.1111/j.1541-0420.2005.00440.x](https://doi.org/10.1111/j.1541-0420.2005.00440.x)
- Oksanen J, Simpson GL, Blanchet FG, et al. `vegan`: Community Ecology Package. [CRAN package page](https://CRAN.R-project.org/package=vegan)
