---
title: "第 24 篇 · 约束排序：CAP/db-RDA/RDA/CCA（复现）"
author: "微生物组分析最佳实践 · 16S 系列"
date: last-modified
format:
  html:
    toc: true
    toc-depth: 3
    code-fold: false
    code-tools: true
    code-copy: true
    number-sections: true
execute:
  eval: true
  freeze: auto
  warning: false
  message: false
fig-dpi: 300
fig-format: png
---

> **分析目标：**用 CAP / db-RDA 量化预先指定的环境因子与整体群落结构之间的关系，并绘制样本、分组和环境箭头。  
> **输入文件：**`otutab.tsv`、`taxonomy.tsv`、`metadata.tsv`、`environment.tsv`。  
> **预计资源：**示例数据 90 个样本、13,628 个 OTU、5 个候选环境变量；普通笔记本约 3–8 分钟，内存低于 1 GB。

## 这一步对应论文里的哪张图 {#sec-target}

环境微生物组论文经常出现一张带箭头的二维排序图：

- 每个点是一个样本；
- 点的颜色表示地点、处理或表型；
- `pH`、`Conductivity`、`TOC` 等箭头表示环境梯度；
- 图注报告约束模型的 \(R^2\)、调整后 \(R^2\) 和置换检验 P 值。

这类图回答的不是“样本自然会沿哪两个方向变化”，而是：

> 预先指定的环境变量能解释多少群落组成差异？这种关联是否强于随机置换下的结果？

本例继续使用中国湿地土壤 16S 数据。[原始研究](https://doi.org/10.1016/j.geoderma.2018.09.035)报告 pH 与电导率是影响湿地土壤细菌群落的重要环境因子；[`microeco`](https://doi.org/10.1093/femsec/fiaa255)公开分发了 OTU、分类、样本和环境因子表。我们从这些表重新拟合一个五变量 CAP 模型，不复制论文原图。

::: {.callout-important title="约束排序不是把差异“逼出来”"}
CAP 是有监督模型：坐标轴专门呈现可由给定变量解释的变异。因此分离更明显是模型定义的结果，不是独立证据。证据来自预先设定的假设、调整后 \(R^2\)、置换检验、共线性检查和与研究设计一致的置换方案。
:::

## 理论：CAP 到底约束了什么 {#sec-theory}

群落总变异可分为两部分：

\[
\text{Total variation}
=
\text{Constrained variation}
+
\text{Residual variation}
\]

约束部分是当前预测变量能够解释的群落变异，残差部分是模型没有解释的变异。原始 \(R^2\) 随变量数量增加而单调上升，因此多变量模型应同时报告调整后 \(R^2\)。

### RDA、CCA 与 CAP/db-RDA 的选择

- **RDA（redundancy analysis）**：本质上是多响应线性回归后做 PCA，适合 Hellinger 或 CLR 等近欧氏表示。
- **CCA（canonical correspondence analysis）**：基于卡方距离和单峰响应假设，常用于沿长环境梯度的经典群落生态数据。
- **db-RDA（distance-based RDA）/ CAP**：先用距离表示群落差异，再用预测变量约束排序，可结合 Bray–Curtis 等非欧氏距离。

`vegan::capscale()` 和 `vegan::dbrda()` 都可拟合基于距离的约束模型。这里用 `capscale(..., distance = "bray", add = "lingoes")`，显式处理 Bray–Curtis 可能产生的负特征值。

<details>
<summary><strong>深入：箭头、样本点和分组颜色分别代表什么</strong></summary>

连续变量的箭头方向表示该变量增加的方向，箭头长度反映它与当前二维排序空间的关联强度。两个箭头夹角较小通常表示正相关，方向相反通常表示负相关，接近直角表示当前二维投影中的相关较弱。

这些解释有三项限制：

1. 箭头是多维模型在二维平面的投影，短箭头可能只是信息落在更高轴；
2. 箭头表示关联，不证明因果；
3. 图上用颜色标出的 `Group` 可以只用于展示。若 `Group` 没进入公式，它不是该模型的约束变量。

因子变量进入公式后通常显示为水平质心；连续变量显示为 biplot arrows。不要把两者都解释成连续梯度。

</details>

::: {.callout-note title="为什么同时做顺序检验和边际检验"}
`anova(model, by = "terms")` 按公式顺序逐项加入变量，结果依赖变量排列；`by = "margin"` 检验每个变量在控制其余变量后的边际贡献。本例两者都运行：前者复现预先指定的建模顺序，后者用于判断独立贡献。
:::

## 准备工作 {#sec-setup}

<details>
<summary><strong>展开：安装依赖、下载真实数据和定义作图函数</strong></summary>

首次运行安装：

```{r}
#| eval: false
install.packages(c("vegan", "ggplot2", "ggrepel", "scales", "digest"))
```

下载固定版本数据、核对 SHA-256，并导出四张标准表：

```{r}
#| eval: false
archive <- "data/raw/microeco_2.0.0.tar.gz"
source_url <- paste0(
  "https://cran.r-project.org/src/contrib/Archive/",
  "microeco/microeco_2.0.0.tar.gz"
)
expected_sha256 <- paste0(
  "454a3b71ceeea86bdd54f475a12b5bac",
  "9c3b124f663b8dc6e560827fca89ebfd"
)

dir.create("data/raw", recursive = TRUE, showWarnings = FALSE)
dir.create("data/small", recursive = TRUE, showWarnings = FALSE)
if (!file.exists(archive)) {
  download.file(source_url, archive, mode = "wb")
}
observed_sha256 <- digest::digest(
  file = archive,
  algo = "sha256",
  serialize = FALSE
)
stopifnot(identical(observed_sha256, expected_sha256))

required <- c(
  "microeco/data/otu_table_16S.RData",
  "microeco/data/taxonomy_table_16S.RData",
  "microeco/data/sample_info_16S.RData",
  "microeco/data/env_data_16S.RData"
)
extract_dir <- tempfile("microeco-data-")
dir.create(extract_dir)
utils::untar(archive, files = required, exdir = extract_dir)

data_env <- new.env(parent = emptyenv())
for (relative_path in required) {
  load(file.path(extract_dir, relative_path), envir = data_env)
}

write_tsv <- function(x, id_name, path) {
  out <- data.frame(
    setNames(list(rownames(x)), id_name),
    x,
    check.names = FALSE
  )
  utils::write.table(
    out,
    path,
    sep = "\t",
    quote = FALSE,
    row.names = FALSE,
    na = ""
  )
}

write_tsv(data_env$otu_table_16S, "FeatureID", "data/small/otutab.tsv")
write_tsv(
  data_env$taxonomy_table_16S,
  "FeatureID",
  "data/small/taxonomy.tsv"
)
write_tsv(
  data_env$sample_info_16S,
  "SampleID",
  "data/small/metadata.tsv"
)
write_tsv(
  data_env$env_data_16S,
  "SampleID",
  "data/small/environment.tsv"
)
unlink(extract_dir, recursive = TRUE)
```

出版级函数直接内联：

```{r}
library(vegan)
library(ggplot2)

set.seed(20260718)

pal_pub <- c(
  "#0072B2", "#D55E00", "#009E73", "#CC79A7",
  "#E69F00", "#56B4E9", "#F0E442", "#999999"
)

scale_color_pub <- function(...) {
  ggplot2::scale_color_manual(values = pal_pub, ...)
}

scale_fill_pub <- function(...) {
  ggplot2::scale_fill_manual(values = pal_pub, ...)
}

theme_pub <- function(base_size = 12) {
  ggplot2::theme_bw(base_size = base_size, base_family = "sans") +
    ggplot2::theme(
      panel.grid = ggplot2::element_blank(),
      axis.text = ggplot2::element_text(color = "black"),
      axis.ticks = ggplot2::element_line(color = "black", linewidth = 0.3),
      legend.key = ggplot2::element_blank(),
      legend.background = ggplot2::element_rect(
        fill = scales::alpha("white", 0.7),
        color = NA
      )
    )
}

save_pub <- function(
  plot,
  file_base,
  width = 125,
  height = 100,
  units = "mm",
  dpi = 300
) {
  dir.create(dirname(file_base), recursive = TRUE, showWarnings = FALSE)
  ggplot2::ggsave(
    paste0(file_base, ".pdf"),
    plot,
    width = width,
    height = height,
    units = units,
    device = grDevices::cairo_pdf
  )
  ggplot2::ggsave(
    paste0(file_base, ".png"),
    plot,
    width = width,
    height = height,
    units = units,
    dpi = dpi,
    bg = "white"
  )
  ggplot2::ggsave(
    paste0(file_base, ".tiff"),
    plot,
    width = width,
    height = height,
    units = units,
    dpi = dpi,
    compression = "lzw",
    bg = "white"
  )
  invisible(plot)
}
```

整仓库运行时，也可用内容相同的 `R/theme_pub.R`；独立运行上面的代码块即可得到全部函数。

</details>

## 可复制代码 {#sec-code}

### 1. 读取四张表并按 ID 对齐

```{r}
otutab <- read.delim(
  "data/small/otutab.tsv",
  row.names = 1,
  check.names = FALSE
)
taxonomy <- read.delim(
  "data/small/taxonomy.tsv",
  row.names = 1,
  check.names = FALSE
)
metadata <- read.delim(
  "data/small/metadata.tsv",
  row.names = 1,
  check.names = FALSE
)
environment <- read.delim(
  "data/small/environment.tsv",
  row.names = 1,
  check.names = FALSE
)

otutab <- as.matrix(otutab)
storage.mode(otutab) <- "numeric"
stopifnot(
  identical(rownames(otutab), rownames(taxonomy)),
  identical(colnames(otutab), rownames(metadata)),
  all(colnames(otutab) %in% rownames(environment)),
  all(otutab >= 0),
  all(colSums(otutab) > 0)
)

environment <- environment[colnames(otutab), , drop = FALSE]

dim(otutab)
otutab[1:5, 1:5]
taxonomy[1:5, , drop = FALSE]
head(metadata)
head(environment)
```

### 2. 构建用于 Bray–Curtis 的群落矩阵

与非约束排序一致，保留至少在 5% 样本中检出的特征，并转换为样本内相对丰度。

```{r}
min_prevalence <- 0.05
min_samples <- ceiling(min_prevalence * ncol(otutab))
keep_feature <- rowSums(otutab > 0) >= min_samples

comm <- t(otutab[keep_feature, , drop = FALSE])
comm_rel <- sweep(comm, 1, rowSums(comm), "/")
metadata <- metadata[rownames(comm_rel), , drop = FALSE]
environment <- environment[rownames(comm_rel), , drop = FALSE]

group_labels <- c(
  IW = "Inland wetland",
  CW = "Coastal wetland",
  TW = "Tibetan Plateau"
)
metadata$Group <- factor(
  unname(group_labels[metadata$Group]),
  levels = unname(group_labels)
)

stopifnot(
  all(abs(rowSums(comm_rel) - 1) < 1e-10),
  identical(rownames(comm_rel), rownames(metadata)),
  identical(rownames(comm_rel), rownames(environment)),
  !anyNA(metadata$Group)
)

c(
  samples = nrow(comm_rel),
  retained_features = ncol(comm_rel),
  original_features = nrow(otutab)
)
table(metadata$Group)
```

### 3. 先看一个单因子 CAP 模型

这个模型把湿地地理组作为约束变量。图上分开是预期结果，模型显著性仍由置换检验决定。

```{r}
cap_group <- vegan::capscale(
  comm_rel ~ Group,
  data = metadata,
  distance = "bray",
  add = "lingoes"
)

set.seed(20260718)
cap_group_test <- anova(
  cap_group,
  permutations = 999
)
cap_group_r2 <- vegan::RsquareAdj(cap_group)

cap_group_test
cap_group_r2
```

### 4. 预先确定环境变量并处理缺失值

本例选择 `pH`、`TOC`、`NH4`、`NO3` 和 `Conductivity`。其中 pH 与电导率来自原研究的主要环境结论，其余三项代表碳、铵态氮和硝态氮。变量在建模前做 Z-score 标准化，使量纲可比。

```{r}
predictors <- c(
  "pH",
  "TOC",
  "NH4",
  "NO3",
  "Conductivity"
)
stopifnot(all(predictors %in% colnames(environment)))

complete_samples <- complete.cases(environment[, predictors, drop = FALSE])
comm_env <- comm_rel[complete_samples, , drop = FALSE]
metadata_env <- metadata[complete_samples, , drop = FALSE]
environment_env <- environment[
  complete_samples,
  predictors,
  drop = FALSE
]

model_data <- as.data.frame(scale(environment_env))
stopifnot(
  identical(rownames(comm_env), rownames(model_data)),
  all(vapply(model_data, is.numeric, logical(1)))
)

summary(model_data)
```

### 5. 拟合环境 CAP，并检查 \(R^2\) 与共线性

```{r}
cap_env <- vegan::capscale(
  comm_env ~ pH + TOC + NH4 + NO3 + Conductivity,
  data = model_data,
  distance = "bray",
  add = "lingoes"
)

cap_env_r2 <- vegan::RsquareAdj(cap_env)
cap_env_vif <- vegan::vif.cca(cap_env)

cap_env_r2
cap_env_vif
```

本例所有 VIF 均低于 2，没有明显多重共线性。VIF 很高时，应依据科学问题删除或合并变量，不能为了获得更漂亮的箭头保留冗余预测因子。

### 6. 整体、逐项、边际和逐轴置换检验

每次随机置换前都固定种子。`by = "terms"` 是顺序检验，`by = "margin"` 是控制其他变量后的边际检验。

```{r}
set.seed(20260718)
cap_env_overall <- anova(
  cap_env,
  permutations = 999
)

set.seed(20260718)
cap_env_terms <- anova(
  cap_env,
  by = "terms",
  permutations = 999
)

set.seed(20260718)
cap_env_margin <- anova(
  cap_env,
  by = "margin",
  permutations = 999
)

set.seed(20260718)
cap_env_axes <- anova(
  cap_env,
  by = "axis",
  permutations = 999
)

cap_env_overall
cap_env_terms
cap_env_margin
cap_env_axes

cap_env_p <- unname(cap_env_overall$`Pr(>F)`[1])
cap_env_r2_raw <- unname(cap_env_r2$r.squared)
cap_env_r2_adjusted <- unname(cap_env_r2$adj.r.squared)
```

注意 `NO3` 在顺序检验与边际检验中的结论可能不同：前者会把先进入模型的变量解释后的剩余变异依次分配，后者检验控制全部其他变量后的贡献。这正是不能只贴一张箭头图的原因。

### 7. 提取当前环境模型的坐标和轴标签

轴百分比按“受约束变异内部的占比”计算，并在标签中明确写出 `constrained`。调整后 \(R^2\) 则衡量全部五个变量对总群落变异的解释比例。

```{r}
env_eigenvalues_mod2 <- cap_env$CCA$eig
env_axis_percent_mod2 <- 100 *
  env_eigenvalues_mod2[1:2] /
  sum(env_eigenvalues_mod2)

lab1_mod2 <- sprintf(
  "CAP1 (%.1f%% constrained)",
  env_axis_percent_mod2[1]
)
lab2_mod2 <- sprintf(
  "CAP2 (%.1f%% constrained)",
  env_axis_percent_mod2[2]
)

site_scores_mod2 <- as.data.frame(
  vegan::scores(
    cap_env,
    display = "sites",
    choices = 1:2,
    scaling = 2
  )
)
site_scores_mod2$SampleID <- rownames(site_scores_mod2)
site_scores_mod2$Group <- metadata_env[
  site_scores_mod2$SampleID,
  "Group"
]

arrow_scores_mod2 <- as.data.frame(
  vegan::scores(
    cap_env,
    display = "bp",
    choices = 1:2,
    scaling = 2
  )
)
arrow_scores_mod2$Variable <- rownames(arrow_scores_mod2)

arrow_multiplier_mod2 <- min(
  diff(range(site_scores_mod2$CAP1)) * 0.35 /
    max(abs(arrow_scores_mod2$CAP1)),
  diff(range(site_scores_mod2$CAP2)) * 0.35 /
    max(abs(arrow_scores_mod2$CAP2))
)
arrow_scores_mod2$CAP1 <- arrow_scores_mod2$CAP1 *
  arrow_multiplier_mod2
arrow_scores_mod2$CAP2 <- arrow_scores_mod2$CAP2 *
  arrow_multiplier_mod2

head(site_scores_mod2)
arrow_scores_mod2
```

每个模型都必须重新提取 eigenvalues 和 labels。不能把单因子模型的 `CAP1` 百分比复制到环境模型。

## 出版级美化 {#sec-polish}

箭头缩放只改变绘图长度，不进入模型计算。环境变量是约束项，地理组仅用于给样本点着色。

```{r}
format_p <- function(p) {
  if (is.na(p)) {
    return("= NA")
  }
  if (p < 0.001) {
    return("< 0.001")
  }
  sprintf("= %.3f", p)
}

p_cap_environment <- ggplot(
  site_scores_mod2,
  aes(CAP1, CAP2, color = Group)
) +
  stat_ellipse(
    type = "t",
    level = 0.95,
    linewidth = 0.7,
    show.legend = FALSE
  ) +
  geom_point(size = 2.5, alpha = 0.86) +
  geom_segment(
    data = arrow_scores_mod2,
    aes(x = 0, y = 0, xend = CAP1, yend = CAP2),
    inherit.aes = FALSE,
    color = "grey20",
    linewidth = 0.55,
    arrow = grid::arrow(
      length = grid::unit(2.2, "mm"),
      type = "closed"
    )
  ) +
  ggrepel::geom_text_repel(
    data = arrow_scores_mod2,
    aes(x = CAP1, y = CAP2, label = Variable),
    inherit.aes = FALSE,
    color = "grey10",
    size = 3.0,
    fontface = "bold",
    seed = 20260718,
    box.padding = 0.35,
    point.padding = 0.2,
    min.segment.length = 0,
    segment.color = "grey60"
  ) +
  scale_color_pub(name = "Wetland group") +
  labs(
    title = "Environmental CAP",
    subtitle = paste0(
      "R² = ", sprintf("%.3f", cap_env_r2_raw),
      " · adjusted R² = ", sprintf("%.3f", cap_env_r2_adjusted),
      " · permutation P ", format_p(cap_env_p)
    ),
    x = lab1_mod2,
    y = lab2_mod2
  ) +
  coord_equal(clip = "off") +
  theme_pub(base_size = 11) +
  theme(
    plot.title = element_text(face = "bold", size = 11),
    plot.subtitle = element_text(size = 9.2),
    legend.position = "bottom",
    legend.title = element_text(face = "bold", size = 9),
    legend.text = element_text(size = 8.3)
  ) +
  guides(color = guide_legend(nrow = 1, byrow = TRUE))

p_cap_environment
save_pub(
  p_cap_environment,
  "figures/24-cap-environment",
  width = 150,
  height = 110
)
```

导出后得到：

- `figures/24-cap-environment.pdf`：矢量主图；
- `figures/24-cap-environment.png`：300 dpi 网页与公众号图；
- `figures/24-cap-environment.tiff`：300 dpi、LZW 压缩期刊图。

## 常见坑 {#sec-pitfalls}

::: {.callout-caution title="约束排序最常见的七个误区"}
1. **看到 CAP 分开就宣称存在差异。** 轴本来就是按预测变量优化的；必须报告置换检验和调整后 \(R^2\)。
2. **变量越多越好。** 原始 \(R^2\) 会随变量增加而上升。变量应由研究假设预先确定，并检查 VIF 和调整后 \(R^2\)。
3. **把 `by = "terms"` 当成独立效应。** 它依赖公式顺序；独立贡献应结合 `by = "margin"`，大量探索性检验还需控制多重比较。
4. **不标准化不同量纲的环境变量。** pH、mg/kg 与 µS/cm 的数值尺度不同；连续预测变量应先 Z-score，除非模型有明确的原尺度解释需求。
5. **忽略区组和重复测量。** `Condition(Batch)` 用于从模型中控制协变量，受限置换用于保证样本交换性；两者解决不同问题，不能互相替代。
6. **把箭头解释为因果。** 箭头只表示当前模型与二维投影中的关联方向和强度。
7. **复用别的模型轴标签。** 每次重拟合后都要从当前模型重新提取 eigenvalues、scores、\(R^2\) 和 P 值。
:::

::: {.callout-warning title="环境变量和地理分组可能混杂"}
本数据来自不同地理湿地，环境梯度与地理组可能相关。主模型描述的是环境因子与群落结构的总体关联，不证明环境因子的独立因果效应。若目标是估计“控制地理组后的环境关联”，可拟合 `... + Condition(Group)` 的 partial CAP，并使用与采样层级一致的置换设计。
:::

## 这段 Methods 怎么写 {#sec-methods}

可直接替换变量名、阈值和置换限制：

> Distance-based redundancy analysis (db-RDA; CAP) was performed using Bray–Curtis dissimilarities calculated from sample-wise relative abundances. Features detected in at least `r min_prevalence * 100`% of samples were retained, yielding `r format(ncol(comm_env), big.mark = ",")` features across `r nrow(comm_env)` complete samples. The prespecified environmental predictors (`r paste(predictors, collapse = ", ")`) were Z-score standardized before model fitting. A Lingoes correction was applied to the Bray–Curtis dissimilarities. Model significance was assessed with 999 permutations (P `r format_p(cap_env_p)`), and the model explained \(R^2\) = `r sprintf("%.3f", cap_env_r2_raw)` of the total variation (adjusted \(R^2\) = `r sprintf("%.3f", cap_env_r2_adjusted)`). Sequential, marginal, and axis-wise permutation tests were performed, and variance inflation factors were all below `r sprintf("%.2f", max(cap_env_vif))`. Wetland group was used only for point color in the environmental CAP figure.

若样本属于同一受试者、站点或区组，应把最后的置换描述改成实际限制，例如“permutations were restricted within site”。

## 换成你自己的数据怎么做 {#sec-own-data}

### 四张表的最低要求

- `otutab`：特征 × 样本的非负计数表；
- `taxonomy`：特征 × 分类层级，行名与 `otutab` 完全相同；
- `metadata`：样本 × 分组/协变量，行名与 `otutab` 列名一致；
- `environment`：样本 × 连续环境或临床变量，行名能与样本 ID 对齐。

替换路径和公式：

```{r}
#| eval: false
otutab <- read.delim(
  "your_project/otutab.tsv",
  row.names = 1,
  check.names = FALSE
)
taxonomy <- read.delim(
  "your_project/taxonomy.tsv",
  row.names = 1,
  check.names = FALSE
)
metadata <- read.delim(
  "your_project/metadata.tsv",
  row.names = 1,
  check.names = FALSE
)
environment <- read.delim(
  "your_project/environment.tsv",
  row.names = 1,
  check.names = FALSE
)

predictors <- c("pH", "Moisture", "OrganicCarbon")
group_col <- "Treatment"

stopifnot(
  identical(rownames(otutab), rownames(taxonomy)),
  identical(colnames(otutab), rownames(metadata)),
  all(colnames(otutab) %in% rownames(environment)),
  all(predictors %in% colnames(environment))
)
```

然后把主模型公式替换为：

```{r}
#| eval: false
cap_your_data <- vegan::capscale(
  comm_rel ~ pH + Moisture + OrganicCarbon,
  data = model_data,
  distance = "bray",
  add = "lingoes"
)
```

正式建模前还要决定：

1. 环境变量是否由先验假设确定，而不是根据同一张图反复筛选；
2. 缺失样本如何处理，最终模型样本数是多少；
3. 是否存在批次、地点、家庭、受试者或时间序列结构；
4. 需要把哪些变量放入 `Condition()`，置换应限制在哪个层级；
5. Bray–Curtis、Aitchison 或 UniFrac 哪个距离与科学问题一致；
6. 模型结果在不同 prevalence 阈值和变量集合下是否稳定。

## 参考 {#sec-references}

- An J, Liu C, Wang Q, et al. Soil bacterial community structure in Chinese wetlands. *Geoderma*. 2019;337:290–299. [doi:10.1016/j.geoderma.2018.09.035](https://doi.org/10.1016/j.geoderma.2018.09.035)
- Liu C, Cui Y, Li X, Yao M. microeco: an R package for data mining in microbial community ecology. *FEMS Microbiology Ecology*. 2021;97(2):fiaa255. [doi:10.1093/femsec/fiaa255](https://doi.org/10.1093/femsec/fiaa255)
- Anderson MJ, Willis TJ. Canonical analysis of principal coordinates: a useful method of constrained ordination for ecology. *Ecology*. 2003;84:511–525. [doi:10.1890/0012-9658(2003)084[0511:CAOPCA]2.0.CO;2](https://doi.org/10.1890/0012-9658(2003)084%5B0511:CAOPCA%5D2.0.CO;2)
- Legendre P, Anderson MJ. Distance-based redundancy analysis: testing multispecies responses in multifactorial ecological experiments. *Ecological Monographs*. 1999;69:1–24.
- Peres-Neto PR, Legendre P, Dray S, Borcard D. Variation partitioning of species data matrices: estimation and comparison of fractions. *Ecology*. 2006;87:2614–2625.
- Oksanen J, Simpson GL, Blanchet FG, et al. `vegan`: Community Ecology Package. [CRAN package page](https://CRAN.R-project.org/package=vegan)
