---
title: "群落组成图：堆叠/气泡/冲积/热图"
author: "Peter"
description: "堆叠图、气泡图、热图和冲积图该怎么选？用湿地数据理解分类层级、分母与组内差异。"
date: last-modified
format:
  html:
    toc: true
    toc-depth: 3
    code-fold: false
    code-tools: true
    code-copy: true
    number-sections: false
execute:
  eval: true
  freeze: auto
  warning: false
  message: false
fig-dpi: 300
fig-format: png
---

## 从样本组成开始，按问题选择图形 {#sec-target}

拿到一张丰度表后，通常先想知道：哪些类群占主导？不同组看起来有什么差别？这种差别是多数样本共有的，还是由少数样本拉高了均值？

这三个问题需要的图并不完全相同。**先用样本级堆叠图交代整体组成，再根据问题选择气泡图或热图**，通常比一开始就把所有图都画一遍更有帮助。冲积图适合作为组成摘要，不是必做项目。

以下使用 90 个湿地土壤样本，内陆、滨海和青藏高原湿地各 30 个。数据来自 [An 等的湿地研究](https://doi.org/10.1016/j.geoderma.2018.09.035)，随 [microeco](https://doi.org/10.1093/femsec/fiaa255) 提供。这里关心的是三类湿地的群落组成，以及组内样本是否一致。

::: {.callout-tip title="选择组成图时，优先考虑这三点"}

- 先看样本，再看组均值；不要让一根平均柱隐藏组内差异。
- 分类层级取决于注释覆盖率，不是越细越好。未注释部分也属于样本组成。
- 相对丰度图用于描述。图上占比更高，不等于通过了差异检验，也不等于细胞数量更多。

:::

## 准备工作 {#sec-setup}

<details class="wechat-omit">
<summary><strong>R 环境、湿地数据与作图函数</strong></summary>

首次运行安装：

```{r}
#| eval: false
install.packages(c(
  "digest", "ggplot2", "jsonlite", "ragg", "readr",
  "scales", "svglite", "systemfonts"
))
```

下载 `microeco` 2.0.0 源码包、核对 SHA-256，并导出三件套：

```{r}
#| eval: false
archive <- "data/raw/microeco_2.0.0.tar.gz"
source_url <- paste0(
  "https://cran.r-project.org/src/contrib/Archive/",
  "microeco/microeco_2.0.0.tar.gz"
)
expected_archive_sha256 <- paste0(
  "454a3b71ceeea86bdd54f475a12b5bac",
  "9c3b124f663b8dc6e560827fca89ebfd"
)

dir.create("data/raw", recursive = TRUE, showWarnings = FALSE)
dir.create("data/small", recursive = TRUE, showWarnings = FALSE)
if (!file.exists(archive)) {
  download.file(source_url, archive, mode = "wb")
}
stopifnot(identical(
  digest::digest(file = archive, algo = "sha256", serialize = FALSE),
  expected_archive_sha256
))

required <- c(
  "microeco/data/otu_table_16S.RData",
  "microeco/data/taxonomy_table_16S.RData",
  "microeco/data/sample_info_16S.RData"
)
extract_dir <- tempfile("microeco-data-")
dir.create(extract_dir)
utils::untar(archive, files = required, exdir = extract_dir)

data_env <- new.env(parent = emptyenv())
for (relative_path in required) {
  load(file.path(extract_dir, relative_path), envir = data_env)
}

write_keyed_tsv <- function(x, id_name, path) {
  out <- data.frame(
    setNames(list(rownames(x)), id_name), x,
    check.names = FALSE
  )
  utils::write.table(
    out, path, sep = "\t", quote = FALSE,
    row.names = FALSE, na = ""
  )
}

write_keyed_tsv(data_env$otu_table_16S, "FeatureID", "data/small/otutab.tsv")
write_keyed_tsv(
  data_env$taxonomy_table_16S,
  "FeatureID",
  "data/small/taxonomy.tsv"
)
write_keyed_tsv(
  data_env$sample_info_16S,
  "SampleID",
  "data/small/metadata.tsv"
)
unlink(extract_dir, recursive = TRUE)
```

以下函数统一配色、字体和图形导出尺寸：

```{r}
#| label: setup-packages-theme
library(ggplot2)

set.seed(20260726)
font_pub <- "DejaVu Sans"

pal_pub <- c(
  blue = "#0072B2",
  orange = "#E69F00",
  green = "#009E73",
  vermillion = "#D55E00",
  purple = "#CC79A7",
  sky = "#56B4E9",
  yellow = "#F0E442",
  grey = "#6B7280"
)

scale_color_pub <- function(..., values = unname(pal_pub)) {
  ggplot2::scale_color_manual(..., values = values)
}

scale_fill_pub <- function(..., values = unname(pal_pub)) {
  ggplot2::scale_fill_manual(..., values = values)
}

theme_pub <- function(base_size = 10, base_family = font_pub) {
  ggplot2::theme_bw(base_size = base_size, base_family = base_family) +
    ggplot2::theme(
      panel.grid.minor = ggplot2::element_blank(),
      panel.grid.major = ggplot2::element_line(
        colour = "#E6E6E6", linewidth = 0.25
      ),
      axis.text = ggplot2::element_text(colour = "#1A1A1A"),
      axis.title = ggplot2::element_text(colour = "#1A1A1A"),
      axis.ticks = ggplot2::element_line(
        colour = "#1A1A1A", linewidth = 0.3
      ),
      plot.title.position = "plot",
      plot.title = ggplot2::element_text(
        face = "bold", size = ggplot2::rel(1.15)
      ),
      plot.subtitle = ggplot2::element_text(colour = "#4D4D4D"),
      plot.caption = ggplot2::element_text(colour = "#666666", hjust = 0),
      strip.background = ggplot2::element_rect(
        fill = "#F2F2F2", colour = "#B3B3B3", linewidth = 0.3
      ),
      strip.text = ggplot2::element_text(face = "bold"),
      legend.key = ggplot2::element_blank(),
      legend.position = "top"
    )
}

save_pub <- function(
  plot, file_base, width = 89, height = 70, units = "mm",
  dpi = 600, write_svg = TRUE, write_tiff = TRUE,
  base_family = font_pub
) {
  dir.create(dirname(file_base), recursive = TRUE, showWarnings = FALSE)
  ggplot2::ggsave(
    paste0(file_base, ".pdf"), plot,
    width = width, height = height, units = units,
    device = grDevices::cairo_pdf, family = base_family, bg = "white"
  )
  if (isTRUE(write_svg)) {
    ggplot2::ggsave(
      paste0(file_base, ".svg"), plot,
      width = width, height = height, units = units,
      device = svglite::svglite, bg = "white"
    )
  }
  ggplot2::ggsave(
    paste0(file_base, ".png"), plot,
    width = width, height = height, units = units, dpi = dpi,
    device = ragg::agg_png, bg = "white"
  )
  if (isTRUE(write_tiff)) {
    ggplot2::ggsave(
      paste0(file_base, ".tiff"), plot,
      width = width, height = height, units = units, dpi = dpi,
      device = ragg::agg_tiff, compression = "lzw", bg = "white"
    )
  }
  invisible(plot)
}
```


</details>


## 先用堆叠图看清每个样本 {#sec-code}

门水平适合先交代这组数据的整体结构。把同一门的 OTU counts 相加，再除以各自样本的总 counts，便得到每个样本中各门的相对丰度。分母包含未注释的 reads。

<details class="wechat-omit">
<summary><strong>读取三件套，汇总门水平相对丰度</strong></summary>

`otutab` 的行是 OTU、列是样本；`taxonomy` 按 OTU ID 对齐，`metadata` 按样本 ID 对齐。示例含 13,628 个 OTU，单样本测序量为 10,364–37,374 reads。下面同时展示三张表的前几行。

```{r}
#| label: read-community-composition-inputs
read_keyed_tsv <- function(path) {
  x <- readr::read_tsv(
    path,
    show_col_types = FALSE,
    progress = FALSE,
    name_repair = "minimal",
    na = character(),
    col_types = readr::cols(.default = readr::col_character())
  )
  ids <- as.character(x[[1]])
  stopifnot(!anyDuplicated(ids))
  out <- as.data.frame(x[-1], check.names = FALSE)
  rownames(out) <- ids
  out
}

input_paths <- c(
  otutab = "data/small/otutab.tsv",
  taxonomy = "data/small/taxonomy.tsv",
  metadata = "data/small/metadata.tsv"
)
expected_sha256 <- c(
  otutab = "76fa79c38da889f35978dc86da4641a270961746709ff38049ee5f67e3c6f7a3",
  taxonomy = "725280bb9a0cd9bda7b540022e92af945ceed52527f8b2d220b055b4489f6901",
  metadata = "df24771dccf27607ddf922c6bca2cafa876d946fbe2e09d14b601accce66ba64"
)
observed_sha256 <- vapply(
  input_paths,
  digest::digest,
  character(1),
  algo = "sha256",
  serialize = FALSE,
  file = TRUE
)
stopifnot(identical(unname(observed_sha256), unname(expected_sha256)))

otu_frame <- read_keyed_tsv(input_paths[["otutab"]])
taxonomy <- read_keyed_tsv(input_paths[["taxonomy"]])
metadata <- read_keyed_tsv(input_paths[["metadata"]])

counts_character <- as.matrix(otu_frame)
counts <- matrix(
  as.numeric(counts_character),
  nrow = nrow(counts_character),
  ncol = ncol(counts_character),
  dimnames = dimnames(counts_character)
)
feature_ids <- rownames(counts)
sample_ids <- colnames(counts)
stopifnot(
  nrow(counts) == 13628L,
  ncol(counts) == 90L,
  sum(counts) == 1619670,
  setequal(feature_ids, rownames(taxonomy)),
  setequal(sample_ids, rownames(metadata)),
  all(is.finite(counts)),
  all(counts >= 0),
  all(counts == round(counts)),
  all(rowSums(counts) > 0),
  all(colSums(counts) > 0)
)
taxonomy <- taxonomy[feature_ids, , drop = FALSE]
metadata <- metadata[sample_ids, , drop = FALSE]

group_labels <- c(
  IW = "Inland wetland",
  CW = "Coastal wetland",
  TW = "Tibetan wetland"
)
type_labels <- c(
  NE = "Northeast",
  NW = "Northwest",
  NC = "North China",
  YML = "Yangtze middle-lower",
  SC = "Southern coast",
  QTP = "Qinghai-Tibet Plateau"
)
metadata$SampleID <- rownames(metadata)
metadata$GroupDisplay <- factor(
  unname(group_labels[metadata$Group]),
  levels = unname(group_labels[c("IW", "CW", "TW")])
)
metadata$TypeDisplay <- unname(type_labels[metadata$Type])
metadata$SampleNumber <- as.integer(sub("^S", "", metadata$SampleID))
sample_order <- metadata$SampleID[order(
  metadata$GroupDisplay,
  metadata$TypeDisplay,
  metadata$SampleNumber
)]
metadata$SampleOrder <- match(metadata$SampleID, sample_order)

dim(counts)
range(colSums(counts))
head(counts[, 1:5])
head(taxonomy)
head(metadata[, c("SampleID", "Group", "Type", "Saline")])
```


去除 `p__`、`g__` 等层级前缀后，将空标签和未分类标签归为对应层级的 `Unknown`。在所有样本上按平均相对丰度选择同一组 Top 10；其余已知门合并为 `Other known phyla`。

```{r}
#| label: aggregate-taxonomy-ranks
clean_taxon <- function(x, rank_name) {
  x <- trimws(as.character(x))
  x <- sub("^[A-Za-z]__", "", x)
  missing <- is.na(x) | x == "" | tolower(x) %in% c(
    "unassigned", "unclassified", "unknown", "na", "nan"
  )
  x[missing] <- paste("Unknown", tolower(rank_name))
  x
}

aggregate_rank <- function(counts, taxonomy, rank_name) {
  labels <- clean_taxon(taxonomy[[rank_name]], rank_name)
  out <- rowsum(counts, group = labels, reorder = TRUE)
  out[order(rownames(out)), , drop = FALSE]
}

rank_names <- c(
  "Kingdom", "Phylum", "Class", "Order", "Family", "Genus", "Species"
)
sample_depths <- colSums(counts)
rank_matrices <- setNames(vector("list", length(rank_names)), rank_names)
rank_audit_rows <- list()

for (rank_name in rank_names) {
  rank_counts <- aggregate_rank(counts, taxonomy, rank_name)
  rank_rel <- sweep(rank_counts, 2, sample_depths, "/")
  rank_matrices[[rank_name]] <- rank_rel

  unknown_label <- paste("Unknown", tolower(rank_name))
  known_labels <- setdiff(rownames(rank_rel), unknown_label)
  known_order <- known_labels[order(
    rowMeans(rank_rel[known_labels, , drop = FALSE]),
    decreasing = TRUE
  )]
  top10 <- head(known_order, 10)
  rank_audit_rows[[length(rank_audit_rows) + 1L]] <- data.frame(
    Rank = rank_name,
    Labels = nrow(rank_rel),
    UnknownMean = if (unknown_label %in% rownames(rank_rel)) {
      mean(rank_rel[unknown_label, ])
    } else {
      0
    },
    Top10KnownCoverage = mean(colSums(rank_rel[top10, , drop = FALSE])),
    stringsAsFactors = FALSE
  )
  stopifnot(max(abs(colSums(rank_rel) - 1)) < 1e-12)
}
taxonomy_rank_audit <- do.call(rbind, rank_audit_rows)
taxonomy_rank_audit$UnknownPercent <- 100 * taxonomy_rank_audit$UnknownMean
taxonomy_rank_audit$Top10CoveragePercent <-
  100 * taxonomy_rank_audit$Top10KnownCoverage

taxonomy_rank_audit[, c(
  "Rank", "Labels", "UnknownPercent", "Top10CoveragePercent"
)]
```

```{r}
#| label: prepare-phylum-composition
matrix_to_long <- function(x, value_name) {
  out <- data.frame(
    Taxon = rep(rownames(x), times = ncol(x)),
    SampleID = rep(colnames(x), each = nrow(x)),
    value = as.vector(x),
    stringsAsFactors = FALSE
  )
  names(out)[3] <- value_name
  out
}

phylum_rel <- rank_matrices[["Phylum"]]
unknown_phylum <- "Unknown phylum"
known_phyla <- setdiff(rownames(phylum_rel), unknown_phylum)
equal_phylum_mean <- rowMeans(phylum_rel)
top10_phyla <- known_phyla[order(
  equal_phylum_mean[known_phyla],
  decreasing = TRUE
)][1:10]

phylum_display_labels <- c(
  top10_phyla,
  "Other known phyla",
  unknown_phylum
)
phylum_assignment <- ifelse(
  rownames(phylum_rel) == unknown_phylum,
  unknown_phylum,
  ifelse(
    rownames(phylum_rel) %in% top10_phyla,
    rownames(phylum_rel),
    "Other known phyla"
  )
)
phylum_display <- rowsum(
  phylum_rel,
  group = factor(phylum_assignment, levels = phylum_display_labels),
  reorder = FALSE
)
phylum_display <- phylum_display[phylum_display_labels, , drop = FALSE]
stopifnot(max(abs(colSums(phylum_display) - 1)) < 1e-12)

phylum_display_composition <- matrix_to_long(
  phylum_display,
  "RelativeAbundance"
)
phylum_display_composition$Percent <-
  100 * phylum_display_composition$RelativeAbundance
phylum_display_composition$GroupCode <-
  metadata[phylum_display_composition$SampleID, "Group"]
phylum_display_composition$Group <- as.character(
  metadata[phylum_display_composition$SampleID, "GroupDisplay"]
)
phylum_display_composition$Type <-
  metadata[phylum_display_composition$SampleID, "TypeDisplay"]
phylum_display_composition$SampleOrder <-
  metadata[phylum_display_composition$SampleID, "SampleOrder"]

group_codes <- names(group_labels)
phylum_group_rows <- list()
for (group_code in group_codes) {
  ids <- metadata$SampleID[metadata$Group == group_code]
  equal_mean <- rowMeans(phylum_display[, ids, drop = FALSE])

  pooled_counts <- aggregate_rank(
    counts[, ids, drop = FALSE],
    taxonomy,
    "Phylum"
  )
  pooled_assignment <- ifelse(
    rownames(pooled_counts) == unknown_phylum,
    unknown_phylum,
    ifelse(
      rownames(pooled_counts) %in% top10_phyla,
      rownames(pooled_counts),
      "Other known phyla"
    )
  )
  pooled_display <- rowsum(
    pooled_counts,
    group = factor(pooled_assignment, levels = phylum_display_labels),
    reorder = FALSE
  )
  pooled_share <- rowSums(
    pooled_display[phylum_display_labels, , drop = FALSE]
  ) / sum(pooled_display)

  phylum_group_rows[[length(phylum_group_rows) + 1L]] <- data.frame(
    GroupCode = group_code,
    Group = unname(group_labels[group_code]),
    Taxon = phylum_display_labels,
    EqualSampleMean = as.numeric(equal_mean[phylum_display_labels]),
    PooledReadShare = pooled_share,
    AbsoluteDifferencePP = 100 * abs(
      as.numeric(equal_mean[phylum_display_labels]) - pooled_share
    ),
    stringsAsFactors = FALSE
  )
}
phylum_group_summary <- do.call(rbind, phylum_group_rows)

top_n_sensitivity <- do.call(
  rbind,
  lapply(c(5L, 8L, 10L, 15L, 20L), function(n) {
    selected <- head(
      known_phyla[order(equal_phylum_mean[known_phyla], decreasing = TRUE)],
      n
    )
    coverage <- colSums(phylum_rel[selected, , drop = FALSE])
    data.frame(
      TopN = n,
      MeanCoverage = mean(coverage),
      MinimumCoverage = min(coverage),
      MaximumCoverage = max(coverage),
      OtherKnownMean = mean(
        1 - coverage - phylum_rel[unknown_phylum, ]
      ),
      stringsAsFactors = FALSE
    )
  })
)

top_n_sensitivity[, c(
  "TopN", "MeanCoverage", "MinimumCoverage", "MaximumCoverage"
)]
```

</details>

其中决定分母的计算只有两行：

```{r}
#| eval: false
phylum_counts <- aggregate_rank(counts, taxonomy, "Phylum")
phylum_rel <- sweep(phylum_counts, 2, colSums(counts), "/")
```

每根柱保留一个样本，三类湿地分面展示；所有面板使用相同的颜色和堆叠顺序。

<details class="wechat-omit">
<summary><strong>绘制并导出样本级堆叠图</strong></summary>

```{r}
#| label: build-phylum-stacked
taxon_palette <- c(
  Proteobacteria = "#0072B2",
  Chloroflexi = "#E69F00",
  Bacteroidetes = "#009E73",
  Acidobacteria = "#D55E00",
  Actinobacteria = "#CC79A7",
  Firmicutes = "#56B4E9",
  Verrucomicrobia = "#F0E442",
  Planctomycetes = "#8C564B",
  Gemmatimonadetes = "#17BECF",
  Nitrospirae = "#9467BD",
  `Other known phyla` = "#B8B8B8",
  `Unknown phylum` = "#2F2F2F"
)
taxon_palette <- taxon_palette[phylum_display_labels]

stack_data <- phylum_display_composition
stack_data$SampleID <- factor(stack_data$SampleID, levels = sample_order)
stack_data$Taxon <- factor(
  stack_data$Taxon,
  levels = rev(phylum_display_labels)
)
stack_data$Group <- factor(
  stack_data$Group,
  levels = unname(group_labels[group_codes])
)

stack_plot <- ggplot2::ggplot(
  stack_data,
  ggplot2::aes(SampleID, RelativeAbundance, fill = Taxon)
) +
  ggplot2::geom_col(width = 1, linewidth = 0) +
  ggplot2::facet_grid(~Group, scales = "free_x", space = "free_x") +
  ggplot2::scale_fill_manual(values = rev(taxon_palette), drop = FALSE) +
  ggplot2::scale_y_continuous(
    labels = scales::label_percent(accuracy = 1),
    expand = c(0, 0)
  ) +
  ggplot2::labs(
    title = "Phylum-level composition across 90 wetland samples",
    subtitle = "Top 10 known phyla by equal-sample mean; unknown reads remain explicit",
    x = "Samples ordered by wetland group and region",
    y = "Relative abundance",
    fill = "Phylum",
    caption = "Each bar closes to 100%; Other contains known phyla only."
  ) +
  theme_pub(base_size = 8) +
  ggplot2::theme(
    axis.text.x = ggplot2::element_blank(),
    axis.ticks.x = ggplot2::element_blank(),
    panel.spacing.x = grid::unit(1.5, "mm"),
    panel.grid = ggplot2::element_blank(),
    legend.position = "right",
    legend.key.height = grid::unit(3.3, "mm")
  )

save_pub(
  stack_plot,
  "figures/26-phylum-stacked",
  width = 183,
  height = 112
)
```

</details>


```{r}
#| label: fig-phylum-stacked
#| echo: false
#| fig-cap: "90 个湿地样本的门水平组成。每根柱代表一个样本，按湿地类型和地区排列。颜色表示平均相对丰度最高的 10 个已知门；其余已知门合为 Other，未注释部分单列为 Unknown。"
#| fig-width: 7.2
#| fig-height: 4.4
stack_plot
```
先读优势类群，再读同组柱子之间的差别。Proteobacteria 在三组中都占较大比例，但滨海湿地的平均占比更高；Acidobacteria 在内陆湿地占比更高，Bacteroidetes 在青藏高原湿地占比更高。对应的样本平均值如下：

| 类群 | 内陆湿地 | 滨海湿地 | 青藏高原湿地 |
|---|---:|---:|---:|
| Proteobacteria | 23.38% | 37.27% | 31.49% |
| Acidobacteria | 19.26% | 7.11% | 7.65% |
| Bacteroidetes | 6.52% | 10.07% | 18.36% |

这些均值帮助概括图形，但不能代替每个样本的柱子。即使属于同一类湿地，样本之间的比例也并不一致。若只画三根组均值柱，这部分信息就会消失。

## 门、属和种，应该画到哪一级？ {#sec-theory}

想从门继续细化到属之前，先看有多少 reads 能被注释到那个层级。这组数据的结果是：

| 分类层级 | 每个样本未注释比例的平均值 | 对作图的影响 |
|---|---:|---|
| 门 | 0.35% | 可以较完整地展示整体组成 |
| 属 | 63.11% | 只能描述已知属的局部结构，需说明未注释比例 |
| 种 | 99.63% | 不适合用物种组成概括这组样本 |

因此，这里用门水平做概览，再用属水平回答更具体的问题；并不把物种名更多当作分析更精细。

**显示多少个类群，也由覆盖率和可读性共同决定。** 门水平 Top 10 在各样本中平均覆盖 94.80% 的 reads，单样本为 86.52%–98.92%。若只画 Top 5，平均覆盖率降至 77.53%；增加到 Top 20 则为 98.48%，但图例更长。因此本例采用 Top 10，这不是所有数据都应使用的固定值。

图中的两个汇总类别要分开理解：

- `Other known phyla` 是已经注释到门、但没有进入 Top 10 的类群。
- `Unknown phylum` 是没有注释到门的 reads，不能解释成一个新的门。

### 删除未注释部分，会改变百分比的含义

属水平尤其容易出现这个问题。内陆湿地平均有 71.01% 的 reads 未注释到属。如果先删掉它们，再让剩下的属加起来等于 100%，同一个 *Candidatus Solibacter* 会得到两种不同的组均值：

<details class="wechat-omit">
<summary><strong>计算不同分类层级和分母下的比例</strong></summary>

```{r}
#| label: audit-composition-sensitivity
pooled_phylum_share <- rowSums(
  aggregate_rank(counts, taxonomy, "Phylum")
) / sum(counts)
pooled_top10 <- known_phyla[order(
  pooled_phylum_share[known_phyla],
  decreasing = TRUE
)][1:10]
top10_jaccard <- length(intersect(top10_phyla, pooled_top10)) /
  length(union(top10_phyla, pooled_top10))

genus_rel <- rank_matrices[["Genus"]]
unknown_genus <- "Unknown genus"
known_genera <- setdiff(rownames(genus_rel), unknown_genus)
equal_genus_mean <- rowMeans(genus_rel)
top20_genera <- known_genera[order(
  equal_genus_mean[known_genera],
  decreasing = TRUE
)][1:20]
top15_genera <- top20_genera[1:15]

denominator_rows <- list()
for (group_code in group_codes) {
  ids <- metadata$SampleID[metadata$Group == group_code]
  known_total <- 1 - genus_rel[unknown_genus, ids]
  for (taxon in top15_genera) {
    all_read <- mean(genus_rel[taxon, ids])
    known_only <- mean(genus_rel[taxon, ids] / known_total)
    denominator_rows[[length(denominator_rows) + 1L]] <- data.frame(
      GroupCode = group_code,
      Group = unname(group_labels[group_code]),
      Taxon = taxon,
      AllReadMean = all_read,
      KnownOnlyMean = known_only,
      InflationPP = 100 * (known_only - all_read),
      UnknownMean = mean(genus_rel[unknown_genus, ids]),
      stringsAsFactors = FALSE
    )
  }
}
denominator_sensitivity <- do.call(rbind, denominator_rows)

data.frame(
  EqualVsPooledTop10Jaccard = top10_jaccard,
  MaximumGroupTaxonWeightingDifferencePP =
    max(phylum_group_summary$AbsoluteDifferencePP),
  MaximumKnownOnlyInflationPP =
    max(denominator_sensitivity$InflationPP)
)
denominator_sensitivity[
  which.max(denominator_sensitivity$InflationPP),
  c("Group", "Taxon", "AllReadMean", "KnownOnlyMean", "InflationPP")
]
```

</details>

| 每个样本计算比例时的分母 | 内陆湿地的平均相对丰度 |
|---|---:|
| 全部 reads | 2.38% |
| 仅已注释到属的 reads | 9.66% |

菌群没有因此发生变化，变化的是分母。若研究问题确实是“已知属内部如何分配”，第二种算法可以使用，但必须明确标为“已注释 reads 内的相对丰度”，并报告注释覆盖率。这里比较整体群落，后续属水平图仍以全部 reads 为分母。

## 比较组间组成：丰度和检出率分开看 {#sec-publication}

堆叠图看过整体后，若想比较一批已知属在三组中的分布，可以用气泡图压缩信息。不过，先要决定“组均值”怎样计算。

**当目标是概括一个组中样本的平均组成时，先算每个样本的相对丰度，再对样本等权平均。** 不要先合并整组 counts：本例样本测序量相差三倍以上，先合并会让测序较深的样本权重更大。两种算法在门水平的单个组–类群比例上，最多相差 1.45 个百分点。

以一个组为例，平均相对丰度和检出率分别计算：

```{r}
#| eval: false
ids <- metadata$SampleID[metadata$Group == "IW"]
group_values <- genus_rel[, ids, drop = FALSE]
mean_abundance <- rowMeans(group_values)
prevalence <- rowMeans(group_values > 0)
```

平均相对丰度回答“平均占多少”，检出率回答“多少样本中有检出”。这里把非零 count 视为检出；它是本次测序中的检出记录，不等于没有检出的样本中绝对不存在该类群。

<details class="wechat-omit">
<summary><strong>汇总组均值与检出率，绘制气泡图</strong></summary>

```{r}
#| label: prepare-genus-bubbles
genus_bubble_rows <- list()
for (group_code in group_codes) {
  ids <- metadata$SampleID[metadata$Group == group_code]
  for (taxon in c(top15_genera, unknown_genus)) {
    values <- genus_rel[taxon, ids]
    genus_bubble_rows[[length(genus_bubble_rows) + 1L]] <- data.frame(
      GroupCode = group_code,
      Group = unname(group_labels[group_code]),
      Taxon = taxon,
      MeanRelativeAbundance = mean(values),
      MeanPercent = 100 * mean(values),
      Prevalence = mean(values > 0),
      stringsAsFactors = FALSE
    )
  }
}
genus_bubble_summary <- do.call(rbind, genus_bubble_rows)

dir.create(
  "results/26-community-composition",
  recursive = TRUE,
  showWarnings = FALSE
)
readr::write_tsv(
  taxonomy_rank_audit,
  "results/26-community-composition/article-taxonomy-rank-audit.tsv"
)
readr::write_tsv(
  phylum_display_composition,
  "results/26-community-composition/article-phylum-display-composition.tsv"
)
readr::write_tsv(
  phylum_group_summary,
  "results/26-community-composition/article-phylum-group-summary.tsv"
)
readr::write_tsv(
  genus_bubble_summary,
  "results/26-community-composition/article-genus-bubble-summary.tsv"
)
readr::write_tsv(
  top_n_sensitivity,
  "results/26-community-composition/article-top-n-sensitivity.tsv"
)
readr::write_tsv(
  denominator_sensitivity,
  "results/26-community-composition/article-denominator-sensitivity.tsv"
)

head(genus_bubble_summary)
```

```{r}
#| label: build-genus-bubble
bubble_data <- genus_bubble_summary
bubble_data$Group <- factor(
  bubble_data$Group,
  levels = unname(group_labels[group_codes])
)
bubble_data$Taxon <- factor(
  bubble_data$Taxon,
  levels = rev(c(top15_genera, unknown_genus))
)

bubble_plot <- ggplot2::ggplot(
  bubble_data,
  ggplot2::aes(
    Group,
    Taxon,
    size = MeanPercent,
    colour = Prevalence
  )
) +
  ggplot2::geom_point(alpha = 0.9) +
  ggplot2::scale_size_area(max_size = 13, breaks = c(1, 5, 20, 60)) +
  ggplot2::scale_colour_gradientn(
    colours = c("#D9EAF7", "#56B4E9", "#0072B2", "#003B5C"),
    limits = c(0, 1),
    labels = scales::label_percent(accuracy = 1)
  ) +
  ggplot2::scale_x_discrete(
    labels = c(
      "Inland wetland" = "Inland\nwetland",
      "Coastal wetland" = "Coastal\nwetland",
      "Tibetan wetland" = "Tibetan\nwetland"
    )
  ) +
  ggplot2::labs(
    title = "Genus abundance and prevalence answer different questions",
    subtitle = "Top 15 known genera plus the explicit unclassified fraction",
    x = NULL,
    y = NULL,
    size = "Mean abundance (%)",
    colour = "Prevalence",
    caption = paste(
      "Means retain all reads in the denominator; prevalence is the fraction",
      "of non-zero samples."
    )
  ) +
  theme_pub(base_size = 9) +
  ggplot2::theme(
    panel.grid.major.y = ggplot2::element_line(
      colour = "#ECECEC", linewidth = 0.3
    ),
    panel.grid.minor = ggplot2::element_blank(),
    legend.position = "right"
  )

save_pub(
  bubble_plot,
  "figures/26-genus-bubble",
  width = 140,
  height = 118
)
```

</details>


```{r}
#| label: fig-genus-bubble
#| echo: false
#| fig-cap: "15 个优势已知属在三类湿地中的平均相对丰度与检出率。圆的面积表示平均相对丰度，颜色表示检出的样本比例。Unknown genus 汇总所有未注释到属的 reads，不是一个菌属。"
#| fig-width: 5.5
#| fig-height: 4.65
bubble_plot
```
圆的面积表示平均丰度，颜色表示检出率。例如，*Candidatus Solibacter* 在内陆、滨海和青藏高原湿地的平均相对丰度分别为 2.38%、0.12% 和 0.31%，但三组的检出率都是 100%。这里的区别主要是占比，不是“某一组有、另一组没有”。

这张图里，多数优势属的检出率都很高，因此颜色提供的额外信息有限，阅读重点是圆的面积。若自己的数据中检出率几乎没有差异，也可以改用点图或条形图展示均值，并另加样本分布。

`Unknown genus` 的大圆汇总了许多未注释到属的 OTU，不是一个优势菌属。如果它使其他圆点太小，可另画已知属的局部图，并在图注保留未注释比例；不要为了让圆点变大而悄悄换掉分母。

## 组内是否一致，要回到样本级热图

气泡图省去了样本维度，因此还不能回答“组均值是否代表大多数样本”。这个问题适合用热图继续看：每列一个样本，每行一个属，同组样本相邻排列。

这里展示平均丰度最高的 20 个已知属。相对丰度经过 `log1p(相对丰度 × 10,000)` 变换后用于着色，让低丰度部分更容易分辨。这个变换只影响显示；不把选中的 20 个属重新归一化到 100%。

<details class="wechat-omit">
<summary><strong>变换颜色数值、排列样本并绘制热图</strong></summary>

```{r}
#| label: build-genus-heatmap
heatmap_matrix <- log1p(
  10000 * genus_rel[top20_genera, sample_order, drop = FALSE]
)
row_order <- rownames(heatmap_matrix)[
  hclust(dist(heatmap_matrix), method = "complete")$order
]
heatmap_data <- matrix_to_long(heatmap_matrix, "Log1pAbundance")
heatmap_data$SampleID <- factor(
  heatmap_data$SampleID,
  levels = sample_order
)
heatmap_data$Taxon <- factor(
  heatmap_data$Taxon,
  levels = rev(row_order)
)
heatmap_data$Group <- factor(
  as.character(metadata[
    as.character(heatmap_data$SampleID),
    "GroupDisplay"
  ]),
  levels = unname(group_labels[group_codes])
)

heatmap_plot <- ggplot2::ggplot(
  heatmap_data,
  ggplot2::aes(SampleID, Taxon, fill = Log1pAbundance)
) +
  ggplot2::geom_tile() +
  ggplot2::facet_grid(~Group, scales = "free_x", space = "free_x") +
  ggplot2::scale_fill_gradientn(
    colours = c("#F7FBFF", "#C6DBEF", "#6BAED6", "#2171B5", "#08306B")
  ) +
  ggplot2::labs(
    title = "Sample-level heatmap preserves within-group heterogeneity",
    subtitle = "Top 20 known genera; rows clustered, columns ordered by metadata rather than outcome",
    x = "Samples ordered by wetland group and region",
    y = NULL,
    fill = "log1p(relative\nabundance x 10,000)",
    caption = "Display transform only; the exported abundance table remains on the original relative scale."
  ) +
  theme_pub(base_size = 8) +
  ggplot2::theme(
    axis.text.x = ggplot2::element_blank(),
    axis.ticks.x = ggplot2::element_blank(),
    panel.grid = ggplot2::element_blank(),
    panel.spacing.x = grid::unit(1.5, "mm"),
    legend.position = "right"
  )

save_pub(
  heatmap_plot,
  "figures/26-genus-heatmap",
  width = 183,
  height = 122
)

readr::write_tsv(
  data.frame(Genus = rownames(heatmap_matrix), heatmap_matrix),
  "results/26-community-composition/article-genus-heatmap-matrix.tsv"
)
readr::write_tsv(
  data.frame(RowOrder = seq_along(row_order), Genus = row_order),
  "results/26-community-composition/article-genus-heatmap-row-order.tsv"
)
```

</details>


```{r}
#| label: fig-genus-heatmap
#| echo: false
#| fig-cap: "20 个优势已知属在 90 个样本中的分布。颜色为 log1p(相对丰度 × 10,000)。行按变换后的丰度轮廓聚类，列按湿地类型、地区和样本编号排列；未展示的类群仍保留在相对丰度的分母中。"
#| fig-width: 7.2
#| fig-height: 4.8
heatmap_plot
```
例如，*Pedobacter* 在青藏高原湿地的平均相对丰度为 1.66%，但单个样本从 0.09% 到 7.96% 不等。气泡图只能给出一个平均圆点，热图中的深浅变化则提醒我们：同组样本并不是同样高。

这里的列按湿地类型、地区和样本编号排列，便于直接比较已知分组；行按变换后的丰度轮廓做欧氏距离、complete-linkage 聚类，让分布相似的属相邻。聚类样本列也可以用于探索，但不能把聚类后形成的色块再当作独立证据证明组间差异。

颜色越深代表变换后的数值越大，不是线性倍数。若目标是精确比较某一个属的丰度，应再画这个属的样本散点图或箱线图，而不是从热图色阶估算倍数。

## 冲积图适合做组成摘要，不表示菌群流动

如果需要在一张图里连接“湿地类型”和“主要门”，可以把前面的组均值画成冲积图。这里每个湿地块的总高度相同，连带的宽度表示相应门在该组的平均相对丰度。

<details class="wechat-omit">
<summary><strong>用组均值绘制冲积图</strong></summary>

```{r}
#| label: build-group-phylum-alluvial
make_flow_polygons <- function(summary_table, taxa, groups) {
  group_gap <- 0.12
  source_base <- setNames(
    (seq_along(groups) - 1) * (1 + group_gap),
    groups
  )
  source_cursor <- source_base
  target_totals <- vapply(
    taxa,
    function(taxon) {
      sum(summary_table$EqualSampleMean[summary_table$Taxon == taxon])
    },
    numeric(1)
  )
  target_gap <- 0.035
  target_base <- cumsum(c(0, head(target_totals, -1) + target_gap))
  names(target_base) <- taxa
  target_cursor <- target_base

  polygon_rows <- list()
  flow_id <- 0L
  for (group in groups) {
    for (taxon in taxa) {
      value <- summary_table$EqualSampleMean[
        summary_table$Group == group & summary_table$Taxon == taxon
      ]
      if (length(value) != 1L || value <= 0) next

      source_y0 <- source_cursor[[group]]
      source_y1 <- source_y0 + value
      target_y0 <- target_cursor[[taxon]]
      target_y1 <- target_y0 + value
      source_cursor[[group]] <- source_y1
      target_cursor[[taxon]] <- target_y1

      t <- seq(0, 1, length.out = 30)
      smooth <- 3 * t^2 - 2 * t^3
      x_forward <- 0.12 + 0.76 * t
      lower <- source_y0 + (target_y0 - source_y0) * smooth
      upper <- source_y1 + (target_y1 - source_y1) * smooth

      flow_id <- flow_id + 1L
      polygon_rows[[length(polygon_rows) + 1L]] <- data.frame(
        FlowID = flow_id,
        Group = group,
        Taxon = taxon,
        x = c(x_forward, rev(x_forward)),
        y = c(lower, rev(upper)),
        stringsAsFactors = FALSE
      )
    }
  }
  list(
    polygons = do.call(rbind, polygon_rows),
    source = data.frame(
      Group = groups,
      ymin = unname(source_base),
      ymax = unname(source_base) + 1,
      stringsAsFactors = FALSE
    ),
    target = data.frame(
      Taxon = taxa,
      ymin = unname(target_base),
      ymax = unname(target_base + target_totals),
      stringsAsFactors = FALSE
    )
  )
}

flow_parts <- make_flow_polygons(
  phylum_group_summary,
  phylum_display_labels,
  unname(group_labels[group_codes])
)
alluvial_plot <- ggplot2::ggplot() +
  ggplot2::geom_polygon(
    data = flow_parts$polygons,
    ggplot2::aes(x, y, group = FlowID, fill = Taxon),
    alpha = 0.78,
    colour = NA
  ) +
  ggplot2::geom_rect(
    data = flow_parts$source,
    ggplot2::aes(xmin = 0.07, xmax = 0.12, ymin = ymin, ymax = ymax),
    fill = "#4B5563",
    colour = "white",
    linewidth = 0.25
  ) +
  ggplot2::geom_rect(
    data = flow_parts$target,
    ggplot2::aes(
      xmin = 0.88, xmax = 0.93, ymin = ymin, ymax = ymax, fill = Taxon
    ),
    colour = "white",
    linewidth = 0.25
  ) +
  ggplot2::geom_text(
    data = flow_parts$source,
    ggplot2::aes(x = 0.055, y = (ymin + ymax) / 2, label = Group),
    hjust = 1,
    size = 2.7,
    family = font_pub
  ) +
  ggplot2::geom_text(
    data = flow_parts$target,
    ggplot2::aes(x = 0.945, y = (ymin + ymax) / 2, label = Taxon),
    hjust = 0,
    size = 2.55,
    family = font_pub
  ) +
  ggplot2::scale_fill_manual(values = taxon_palette, drop = FALSE) +
  ggplot2::coord_cartesian(xlim = c(-0.12, 1.23), clip = "off") +
  ggplot2::labs(
    title = "Group means reveal how wetland composition is redistributed",
    subtitle = "Each group contributes one equal-sample composition; ribbon width is mean relative abundance",
    caption = "The flow diagram is descriptive: it does not represent migration, succession, or causality."
  ) +
  ggplot2::theme_void(base_family = font_pub, base_size = 9) +
  ggplot2::theme(
    plot.title = ggplot2::element_text(face = "bold", size = 10.5),
    plot.subtitle = ggplot2::element_text(colour = "#4D4D4D"),
    plot.caption = ggplot2::element_text(
      colour = "#666666", hjust = 0
    ),
    legend.position = "none",
    plot.margin = ggplot2::margin(5.5, 65, 5.5, 78)
  )

save_pub(
  alluvial_plot,
  "figures/26-group-phylum-alluvial",
  width = 183,
  height = 112
)
```

</details>


```{r}
#| label: fig-group-phylum-alluvial
#| echo: false
#| fig-cap: "三类湿地与优势门之间的组成分配。每个湿地块总高度相同，连带宽度表示该组的平均相对丰度；连带不表示菌群迁移或随时间变化。"
#| fig-width: 7.2
#| fig-height: 4.4
alluvial_plot
```
这张图重述了堆叠图中的优势组成：不同湿地类型分配给 Proteobacteria、Acidobacteria 和 Bacteroidetes 的比例不同。右端每个门的总高度是三个组均值之和，不是全部样本中的总细胞数。

连带很容易让人联想到迁移或演替，但这里没有追踪菌群从一个湿地进入另一个湿地，也没有时间序列。它只是组成分配的视觉摘要。如果堆叠图已经把问题讲清楚，就不必再加一张冲积图。

## 常见误判：把组成差别写成了生物学结论 {#sec-pitfalls}

::: {.callout-caution title="占比更高，不等于数量更多，也不等于显著富集"}

本例可以写“滨海湿地中 Proteobacteria 的平均相对丰度为 37.27%，高于内陆湿地的 23.38%”。不能仅凭这张图写“Proteobacteria 显著富集”或“菌量增加”。

显著性需要与研究设计匹配的差异分析，并处理协变量、重复测量和多重检验；绝对数量则需要总菌量或其他绝对定量信息。一个类群的相对占比上升，也可能是其他类群减少所致。

:::

Top 10、Top 15 和 Top 20 都只是本例的显示选择。不能因为某个属没有进入图例，就把它从差异分析候选中删除；只在少数样本或某一组出现的类群，可能并不具有很高的全体平均丰度。

## 在图注和方法中说明比例是怎样算的 {#sec-methods}

一张组成图至少要让读者知道：使用哪个分类层级、展示哪些类群、未注释部分如何处理、分母是什么，以及画的是样本值还是组均值。气泡图还要说明检出阈值，热图还要说明变换和排序方式。

对应这次分析，可以这样描述：

> Counts were aggregated by taxonomic rank and divided by each sample's total read count, including unclassified reads. Known taxa were ranked by their mean relative abundance across all 90 samples. The phylum plot displayed the top 10 known phyla, with remaining known phyla combined as Other and unclassified reads shown separately. Group means used equal sample weights. The genus bubble plot displayed the top 15 known genera and the unclassified fraction; prevalence was the proportion of samples with non-zero counts. The heatmap displayed the top 20 known genera after log1p(relative abundance × 10,000) transformation. Rows were clustered using Euclidean distance and complete linkage; columns were ordered by wetland group, region, and sample ID. All plots were descriptive.

<details class="wechat-omit">
<summary><strong>按期刊尺寸导出图形</strong></summary>

图形代码中的 `save_pub()` 同时导出 PDF、SVG、600 ppi PNG 和 LZW 压缩的 TIFF。PDF/SVG 保留矢量文字和线条；PNG/TIFF 的像素数由图宽、高和 ppi 共同决定。气泡图宽 140 mm，其余图宽 183 mm。更换期刊要求时，调整 `width`、`height` 与 `dpi`，并检查缩放后的标签是否仍可读。

</details>


## 换用自己的分组和样本时，哪些选择需要重做？ {#sec-own-data}

输入仍是 OTU/ASV count 表、分类表和样本信息表。先确认 feature 与样本 ID 能正确对齐，再选择自己的分组列；不要把测序文件数当成生物学样本数。

如果一个生物学样本测了多个技术库，应先确认分组、采样时间等信息一致，再合并技术库 counts。来自同一人的不同时间点不是技术重复，不能这样合并；需要按时间点展示，后续推断也要处理受试者内相关性。

更换数据后，分类层级、Top-N 和检出阈值需要重新检查。若门水平已经有很高的未注释比例，应先查注释结果；若 Top 10 只覆盖少量 reads，可以增加显示类群，或改用更合适的层级。不同组仍应使用同一份类群清单和同一套颜色。

<details class="wechat-omit">
<summary><strong>调整输入表、分类字符串与技术重复</strong></summary>

在读取数据的代码中，把 `input_paths` 改为自己的三张表，移除只针对湿地示例的 `expected_sha256` 比对，以及固定 OTU 数、样本数和总 reads 数断言；保留 ID、非负整数 count 和非空样本检查。用实际分组值更新 `group_labels`，并同步修改 `GroupDisplay` 的 factor levels。地区字段不存在时，可只按分组和样本编号排序。

若分类表是一列分号分隔字符串，且字段按 Kingdom 到 Species 顺序提供，可先拆列：

```{r}
#| eval: false
taxonomy_string <- read_keyed_tsv("your_project/taxonomy-string.tsv")
parts <- strsplit(taxonomy_string$Taxon, ";", fixed = TRUE)
rank_names <- c(
  "Kingdom", "Phylum", "Class", "Order", "Family", "Genus", "Species"
)
taxonomy <- as.data.frame(do.call(
  rbind,
  lapply(parts, function(x) {
    length(x) <- length(rank_names)
    trimws(x)
  })
), stringsAsFactors = FALSE)
colnames(taxonomy) <- rank_names
rownames(taxonomy) <- rownames(taxonomy_string)
```

拆分后继续运行 `clean_taxon()`。如果注释格式会跳过中间层级，应按前缀识别层级，不能直接按位置拆分。

技术库属于同一生物学样本、且分组与采样时间一致时，可以合并 counts：

```{r}
#| eval: false
biological_id <- metadata$BiologicalSampleID
counts_biological <- t(rowsum(t(counts), group = biological_id))
metadata_biological <- metadata[
  !duplicated(biological_id),
  ,
  drop = FALSE
]
rownames(metadata_biological) <- biological_id[!duplicated(biological_id)]
```

合并后以生物学样本 ID 重新对齐 metadata 和 count 表，再计算比例。如果某一层级完全没有未注释 reads，可不显示该层级的 Unknown；相应调整展示列表，不要生成一个虚假的非零类别。已知类群不足所设 Top-N 时，使用 `head(known_order, n)` 取得实际存在的类群。

</details>

最终选择哪张图，取决于还需要回答什么：整体组成用堆叠图；组间的均值与检出率用气泡图；样本内部差异用热图。冲积图只有在确实让组成关系更清楚时再加入。

## 参考 {#sec-references}

1. An J, Liu C, Wang Q, et al. Soil bacterial community structure in Chinese wetlands. *Geoderma*. 2019;337:290–299. [doi:10.1016/j.geoderma.2018.09.035](https://doi.org/10.1016/j.geoderma.2018.09.035).
2. Liu C, Cui Y, Li X, Yao M. microeco: an R package for data mining in microbial community ecology. *FEMS Microbiology Ecology*. 2021;97:fiaa255. [doi:10.1093/femsec/fiaa255](https://doi.org/10.1093/femsec/fiaa255).
3. Gloor GB, Macklaim JM, Pawlowsky-Glahn V, Egozcue JJ. Microbiome datasets are compositional: and this is not optional. *Frontiers in Microbiology*. 2017;8:2224. [doi:10.3389/fmicb.2017.02224](https://doi.org/10.3389/fmicb.2017.02224).
4. McLaren MR, Willis AD, Callahan BJ. Consistent and correctable bias in metagenomic sequencing experiments. *eLife*. 2019;8:e46923. [doi:10.7554/eLife.46923](https://doi.org/10.7554/eLife.46923).
5. Wickham H. *ggplot2: Elegant Graphics for Data Analysis*. 2nd ed. Springer; 2016. [ggplot2 documentation](https://ggplot2.tidyverse.org/).
