---
title: "群落组成图：堆叠/气泡/冲积/热图"
author: "微生物组分析最佳实践 · 16S 系列"
date: last-modified
format:
  html:
    toc: true
    toc-depth: 3
    code-fold: false
    code-tools: true
    code-copy: true
    number-sections: false
execute:
  eval: true
  freeze: auto
  warning: false
  message: false
fig-dpi: 300
fig-format: png
---

> **分析目标：**从同一张 feature count table 生成四种互补的组成图，并让分类层级、分母、样本权重、Top-N 与未注释序列都可审计。  
> **输入文件：**`otutab.tsv`、`taxonomy.tsv`、`metadata.tsv`。  
> **预计资源：**示例含 13,628 个 OTU、90 个样本和 1,619,670 reads；完整计算与四张 600 ppi 图通常需 1–3 分钟，峰值内存低于 1 GB。

## 组成图先明确分母、层级和样本权重 {#sec-target}

群落组成图常出现在论文结果的第一组主图：先用堆叠条形图交代每个样本由哪些优势类群构成，再用气泡图压缩组均值与检出率，用冲积图展示组与优势类群之间的组成分配，最后用热图保留样本内部异质性。这四张图都属于**描述性证据**；它们能告诉我们“看见了什么”，不能替代差异丰度检验。

::: {.callout-important title="先给结论"}
在这组 90 个湿地土壤样本中，每个样本先闭合到 100%，再按**等样本权重**计算总体或组均值。门水平 Top 10 已知类群平均覆盖 94.80% 的全部 reads，单样本覆盖范围为 86.52%–98.92%；`Unknown phylum` 平均仅占 0.35%，因此门水平适合作为全样本概览。

分类越细，未注释比例越高：`Unknown genus` 平均占 63.11%，`Unknown species` 达 99.63%。所以属水平图始终保留全部 reads 作为分母，并把 `Unknown genus` 明示；若删除未注释 reads 后重新归一化，本例某些组–属均值最多会被抬高 7.27 个百分点。

三组的优势结构不同：Proteobacteria 在 inland、coastal、Tibetan wetland 的等样本均值分别为 23.38%、37.27% 和 31.49%；Acidobacteria 分别为 19.26%、7.11% 和 7.65%，Bacteroidetes 分别为 6.52%、10.07% 和 18.36%。这些是组成描述，不带显著性或因果含义。
:::

## 画组成图之前，先确定四件事 {#sec-theory}

### 1. 相对丰度先解决“每个样本的分母”

样本 (j) 中 taxon (k) 的相对丰度为：

\[
p_{kj}=\frac{x_{kj}}{\sum_k x_{kj}}, \qquad \sum_k p_{kj}=1.
\]

堆叠图画的是闭合后的比例，不是绝对细胞数。一个类群的相对丰度升高，可能来自自身增加，也可能来自其他类群减少；没有 spike-in、qPCR 或 flow cytometry 等总负荷信息时，不能把条形变高写成“绝对数量增加”。

### 2. 组均值先逐样本归一化，再等权平均

组 (g) 的主汇总定义为：

\[
\bar p_{kg}=\frac{1}{n_g}\sum_{j\in g}p_{kj}.
\]

这让每个生物学样本权重相同。若先把一组所有 reads 合并，再计算比例，测序较深的样本权重更大。本数据的 library size 为 10,364–37,374；两种算法在 coastal wetland 的门水平 total variation 为 2.12%，单个类群最大相差 1.45 个百分点。差异不算巨大，但计算口径必须写清。

### 3. `Unknown` 与 `Other` 不能混为一类

- `Unknown phylum/genus`：参考库或扩增区无法支持该层级注释；
- `Other known phyla`：已有门名，但未进入展示用 Top 10；
- Top-N：只控制图上显示多少类群，不能删除完整结果表。

若把 unknown 塞进 `Other`，读者无法区分“低丰度已知类群”和“没有注释成功的 reads”。若删除 unknown 后重归一化，则图的分母变成“已注释 reads”，会系统性放大已知类群，且样本间放大量取决于各自注释率。

### 4. 四种图回答四种视觉问题

| 图形 | 主要阅读单位 | 最适合回答 | 不能替代 |
|---|---|---|---|
| 100% 堆叠图 | 单个样本 | 优势类群、样本异质性、闭合结构 | 正式组间检验 |
| 气泡图 | 组 × taxon | 平均丰度与 prevalence 是否一致 | 单样本分布 |
| 冲积图 | 组均值流向 | 各组组成如何重新分配 | 迁移、演替或因果流 |
| 热图 | taxon × 样本 | 细粒度模式与离群样本 | 原始比例的线性比较 |

<details>
<summary><strong>深入：为什么组成图之后仍需 CoDA 或差异丰度模型</strong></summary>

相对丰度受 constant-sum constraint（定和约束）：所有 taxon 共享同一个分母，一个 taxon 的变化会被传播到其他 taxon 的比例。堆叠图、气泡图和热图适合探索与展示，但不能凭肉眼判断“富集”。正式推断应根据问题和设计选择 ANCOM-BC2、ALDEx2、MaAsLin2、corncob 等模型，并同时处理协变量、重复测量、零值和多重检验。组成图中的 Top-N 也不应成为差异检验的 feature filter。

</details>

## 准备工作 {#sec-setup}

<details>
<summary><strong>展开：安装依赖、下载真实数据和定义作图函数</strong></summary>

首次运行安装：

```{r}
#| eval: false
install.packages(c(
  "digest", "ggplot2", "jsonlite", "ragg", "readr",
  "scales", "svglite", "systemfonts"
))
```

下载 `microeco` 2.0.0 源码包、核对 SHA-256，并导出三件套：

```{r}
#| eval: false
archive <- "data/raw/microeco_2.0.0.tar.gz"
source_url <- paste0(
  "https://cran.r-project.org/src/contrib/Archive/",
  "microeco/microeco_2.0.0.tar.gz"
)
expected_archive_sha256 <- paste0(
  "454a3b71ceeea86bdd54f475a12b5bac",
  "9c3b124f663b8dc6e560827fca89ebfd"
)

dir.create("data/raw", recursive = TRUE, showWarnings = FALSE)
dir.create("data/small", recursive = TRUE, showWarnings = FALSE)
if (!file.exists(archive)) {
  download.file(source_url, archive, mode = "wb")
}
stopifnot(identical(
  digest::digest(file = archive, algo = "sha256", serialize = FALSE),
  expected_archive_sha256
))

required <- c(
  "microeco/data/otu_table_16S.RData",
  "microeco/data/taxonomy_table_16S.RData",
  "microeco/data/sample_info_16S.RData"
)
extract_dir <- tempfile("microeco-data-")
dir.create(extract_dir)
utils::untar(archive, files = required, exdir = extract_dir)

data_env <- new.env(parent = emptyenv())
for (relative_path in required) {
  load(file.path(extract_dir, relative_path), envir = data_env)
}

write_keyed_tsv <- function(x, id_name, path) {
  out <- data.frame(
    setNames(list(rownames(x)), id_name), x,
    check.names = FALSE
  )
  utils::write.table(
    out, path, sep = "\t", quote = FALSE,
    row.names = FALSE, na = ""
  )
}

write_keyed_tsv(data_env$otu_table_16S, "FeatureID", "data/small/otutab.tsv")
write_keyed_tsv(
  data_env$taxonomy_table_16S,
  "FeatureID",
  "data/small/taxonomy.tsv"
)
write_keyed_tsv(
  data_env$sample_info_16S,
  "SampleID",
  "data/small/metadata.tsv"
)
unlink(extract_dir, recursive = TRUE)
```

出版级函数直接内联；图内统一使用英文和 `DejaVu Sans`：

```{r}
#| label: setup-packages-theme
library(ggplot2)

set.seed(20260726)
font_pub <- "DejaVu Sans"

pal_pub <- c(
  blue = "#0072B2",
  orange = "#E69F00",
  green = "#009E73",
  vermillion = "#D55E00",
  purple = "#CC79A7",
  sky = "#56B4E9",
  yellow = "#F0E442",
  grey = "#6B7280"
)

scale_color_pub <- function(..., values = unname(pal_pub)) {
  ggplot2::scale_color_manual(..., values = values)
}

scale_fill_pub <- function(..., values = unname(pal_pub)) {
  ggplot2::scale_fill_manual(..., values = values)
}

theme_pub <- function(base_size = 10, base_family = font_pub) {
  ggplot2::theme_bw(base_size = base_size, base_family = base_family) +
    ggplot2::theme(
      panel.grid.minor = ggplot2::element_blank(),
      panel.grid.major = ggplot2::element_line(
        colour = "#E6E6E6", linewidth = 0.25
      ),
      axis.text = ggplot2::element_text(colour = "#1A1A1A"),
      axis.title = ggplot2::element_text(colour = "#1A1A1A"),
      axis.ticks = ggplot2::element_line(
        colour = "#1A1A1A", linewidth = 0.3
      ),
      plot.title.position = "plot",
      plot.title = ggplot2::element_text(
        face = "bold", size = ggplot2::rel(1.15)
      ),
      plot.subtitle = ggplot2::element_text(colour = "#4D4D4D"),
      plot.caption = ggplot2::element_text(colour = "#666666", hjust = 0),
      strip.background = ggplot2::element_rect(
        fill = "#F2F2F2", colour = "#B3B3B3", linewidth = 0.3
      ),
      strip.text = ggplot2::element_text(face = "bold"),
      legend.key = ggplot2::element_blank(),
      legend.position = "top"
    )
}

save_pub <- function(
  plot, file_base, width = 89, height = 70, units = "mm",
  dpi = 600, write_svg = TRUE, write_tiff = TRUE,
  base_family = font_pub
) {
  dir.create(dirname(file_base), recursive = TRUE, showWarnings = FALSE)
  ggplot2::ggsave(
    paste0(file_base, ".pdf"), plot,
    width = width, height = height, units = units,
    device = grDevices::cairo_pdf, family = base_family, bg = "white"
  )
  if (isTRUE(write_svg)) {
    ggplot2::ggsave(
      paste0(file_base, ".svg"), plot,
      width = width, height = height, units = units,
      device = svglite::svglite, bg = "white"
    )
  }
  ggplot2::ggsave(
    paste0(file_base, ".png"), plot,
    width = width, height = height, units = units, dpi = dpi,
    device = ragg::agg_png, bg = "white"
  )
  if (isTRUE(write_tiff)) {
    ggplot2::ggsave(
      paste0(file_base, ".tiff"), plot,
      width = width, height = height, units = units, dpi = dpi,
      device = ragg::agg_tiff, compression = "lzw", bg = "white"
    )
  }
  invisible(plot)
}
```


</details>

## 可复制代码 {#sec-code}

### 1. 读取三件套并锁定 ID、方向和输入哈希

```{r}
#| label: read-community-composition-inputs
read_keyed_tsv <- function(path) {
  x <- readr::read_tsv(
    path,
    show_col_types = FALSE,
    progress = FALSE,
    name_repair = "minimal",
    na = character(),
    col_types = readr::cols(.default = readr::col_character())
  )
  ids <- as.character(x[[1]])
  stopifnot(!anyDuplicated(ids))
  out <- as.data.frame(x[-1], check.names = FALSE)
  rownames(out) <- ids
  out
}

input_paths <- c(
  otutab = "data/small/otutab.tsv",
  taxonomy = "data/small/taxonomy.tsv",
  metadata = "data/small/metadata.tsv"
)
expected_sha256 <- c(
  otutab = "76fa79c38da889f35978dc86da4641a270961746709ff38049ee5f67e3c6f7a3",
  taxonomy = "725280bb9a0cd9bda7b540022e92af945ceed52527f8b2d220b055b4489f6901",
  metadata = "df24771dccf27607ddf922c6bca2cafa876d946fbe2e09d14b601accce66ba64"
)
observed_sha256 <- vapply(
  input_paths,
  digest::digest,
  character(1),
  algo = "sha256",
  serialize = FALSE,
  file = TRUE
)
stopifnot(identical(unname(observed_sha256), unname(expected_sha256)))

otu_frame <- read_keyed_tsv(input_paths[["otutab"]])
taxonomy <- read_keyed_tsv(input_paths[["taxonomy"]])
metadata <- read_keyed_tsv(input_paths[["metadata"]])

counts_character <- as.matrix(otu_frame)
counts <- matrix(
  as.numeric(counts_character),
  nrow = nrow(counts_character),
  ncol = ncol(counts_character),
  dimnames = dimnames(counts_character)
)
feature_ids <- rownames(counts)
sample_ids <- colnames(counts)
stopifnot(
  nrow(counts) == 13628L,
  ncol(counts) == 90L,
  sum(counts) == 1619670,
  setequal(feature_ids, rownames(taxonomy)),
  setequal(sample_ids, rownames(metadata)),
  all(is.finite(counts)),
  all(counts >= 0),
  all(counts == round(counts)),
  all(rowSums(counts) > 0),
  all(colSums(counts) > 0)
)
taxonomy <- taxonomy[feature_ids, , drop = FALSE]
metadata <- metadata[sample_ids, , drop = FALSE]

group_labels <- c(
  IW = "Inland wetland",
  CW = "Coastal wetland",
  TW = "Tibetan wetland"
)
type_labels <- c(
  NE = "Northeast",
  NW = "Northwest",
  NC = "North China",
  YML = "Yangtze middle-lower",
  SC = "Southern coast",
  QTP = "Qinghai-Tibet Plateau"
)
metadata$SampleID <- rownames(metadata)
metadata$GroupDisplay <- factor(
  unname(group_labels[metadata$Group]),
  levels = unname(group_labels[c("IW", "CW", "TW")])
)
metadata$TypeDisplay <- unname(type_labels[metadata$Type])
metadata$SampleNumber <- as.integer(sub("^S", "", metadata$SampleID))
sample_order <- metadata$SampleID[order(
  metadata$GroupDisplay,
  metadata$TypeDisplay,
  metadata$SampleNumber
)]
metadata$SampleOrder <- match(metadata$SampleID, sample_order)

dim(counts)
range(colSums(counts))
head(counts[, 1:5])
head(taxonomy)
head(metadata[, c("SampleID", "Group", "Type", "Saline")])
```

输入是 feature × sample 的整数 count matrix、同 feature 顺序的七级 taxonomy，以及同 sample 集合的 metadata。三组各 30 个样本；单样本测序量为 10,364–37,374 reads。

### 2. 清洗 taxonomy，并按分类层级聚合

`p__`、`g__` 等前缀只编码 rank；空字符串不是一个真实 taxon。先去前缀，再给每一层建立独立的 `Unknown <rank>`。

```{r}
#| label: aggregate-taxonomy-ranks
clean_taxon <- function(x, rank_name) {
  x <- trimws(as.character(x))
  x <- sub("^[A-Za-z]__", "", x)
  missing <- is.na(x) | x == "" | tolower(x) %in% c(
    "unassigned", "unclassified", "unknown", "na", "nan"
  )
  x[missing] <- paste("Unknown", tolower(rank_name))
  x
}

aggregate_rank <- function(counts, taxonomy, rank_name) {
  labels <- clean_taxon(taxonomy[[rank_name]], rank_name)
  out <- rowsum(counts, group = labels, reorder = TRUE)
  out[order(rownames(out)), , drop = FALSE]
}

rank_names <- c(
  "Kingdom", "Phylum", "Class", "Order", "Family", "Genus", "Species"
)
sample_depths <- colSums(counts)
rank_matrices <- setNames(vector("list", length(rank_names)), rank_names)
rank_audit_rows <- list()

for (rank_name in rank_names) {
  rank_counts <- aggregate_rank(counts, taxonomy, rank_name)
  rank_rel <- sweep(rank_counts, 2, sample_depths, "/")
  rank_matrices[[rank_name]] <- rank_rel

  unknown_label <- paste("Unknown", tolower(rank_name))
  known_labels <- setdiff(rownames(rank_rel), unknown_label)
  known_order <- known_labels[order(
    rowMeans(rank_rel[known_labels, , drop = FALSE]),
    decreasing = TRUE
  )]
  top10 <- head(known_order, 10)
  rank_audit_rows[[length(rank_audit_rows) + 1L]] <- data.frame(
    Rank = rank_name,
    Labels = nrow(rank_rel),
    UnknownMean = if (unknown_label %in% rownames(rank_rel)) {
      mean(rank_rel[unknown_label, ])
    } else {
      0
    },
    Top10KnownCoverage = mean(colSums(rank_rel[top10, , drop = FALSE])),
    stringsAsFactors = FALSE
  )
  stopifnot(max(abs(colSums(rank_rel) - 1)) < 1e-12)
}
taxonomy_rank_audit <- do.call(rbind, rank_audit_rows)
taxonomy_rank_audit$UnknownPercent <- 100 * taxonomy_rank_audit$UnknownMean
taxonomy_rank_audit$Top10CoveragePercent <-
  100 * taxonomy_rank_audit$Top10KnownCoverage

taxonomy_rank_audit[, c(
  "Rank", "Labels", "UnknownPercent", "Top10CoveragePercent"
)]
```

门水平有 56 个标签，属水平有 772 个。`Unknown` 的等样本均值从 phylum 的 0.35% 上升至 class 3.20%、order 14.43%、family 32.04%、genus 63.11% 和 species 99.63%。这张审计表应先于“我要画到属还是种”的决定。

### 3. 固定门水平 Top 10、组均值与 Top-N 敏感性

Top 10 只由 90 个样本的等权均值决定；`Unknown phylum` 不参与排名，也不并入 `Other known phyla`。

```{r}
#| label: prepare-phylum-composition
matrix_to_long <- function(x, value_name) {
  out <- data.frame(
    Taxon = rep(rownames(x), times = ncol(x)),
    SampleID = rep(colnames(x), each = nrow(x)),
    value = as.vector(x),
    stringsAsFactors = FALSE
  )
  names(out)[3] <- value_name
  out
}

phylum_rel <- rank_matrices[["Phylum"]]
unknown_phylum <- "Unknown phylum"
known_phyla <- setdiff(rownames(phylum_rel), unknown_phylum)
equal_phylum_mean <- rowMeans(phylum_rel)
top10_phyla <- known_phyla[order(
  equal_phylum_mean[known_phyla],
  decreasing = TRUE
)][1:10]

phylum_display_labels <- c(
  top10_phyla,
  "Other known phyla",
  unknown_phylum
)
phylum_assignment <- ifelse(
  rownames(phylum_rel) == unknown_phylum,
  unknown_phylum,
  ifelse(
    rownames(phylum_rel) %in% top10_phyla,
    rownames(phylum_rel),
    "Other known phyla"
  )
)
phylum_display <- rowsum(
  phylum_rel,
  group = factor(phylum_assignment, levels = phylum_display_labels),
  reorder = FALSE
)
phylum_display <- phylum_display[phylum_display_labels, , drop = FALSE]
stopifnot(max(abs(colSums(phylum_display) - 1)) < 1e-12)

phylum_display_composition <- matrix_to_long(
  phylum_display,
  "RelativeAbundance"
)
phylum_display_composition$Percent <-
  100 * phylum_display_composition$RelativeAbundance
phylum_display_composition$GroupCode <-
  metadata[phylum_display_composition$SampleID, "Group"]
phylum_display_composition$Group <- as.character(
  metadata[phylum_display_composition$SampleID, "GroupDisplay"]
)
phylum_display_composition$Type <-
  metadata[phylum_display_composition$SampleID, "TypeDisplay"]
phylum_display_composition$SampleOrder <-
  metadata[phylum_display_composition$SampleID, "SampleOrder"]

group_codes <- c("IW", "CW", "TW")
phylum_group_rows <- list()
for (group_code in group_codes) {
  ids <- metadata$SampleID[metadata$Group == group_code]
  equal_mean <- rowMeans(phylum_display[, ids, drop = FALSE])

  pooled_counts <- aggregate_rank(
    counts[, ids, drop = FALSE],
    taxonomy,
    "Phylum"
  )
  pooled_assignment <- ifelse(
    rownames(pooled_counts) == unknown_phylum,
    unknown_phylum,
    ifelse(
      rownames(pooled_counts) %in% top10_phyla,
      rownames(pooled_counts),
      "Other known phyla"
    )
  )
  pooled_display <- rowsum(
    pooled_counts,
    group = factor(pooled_assignment, levels = phylum_display_labels),
    reorder = FALSE
  )
  pooled_share <- rowSums(
    pooled_display[phylum_display_labels, , drop = FALSE]
  ) / sum(pooled_display)

  phylum_group_rows[[length(phylum_group_rows) + 1L]] <- data.frame(
    GroupCode = group_code,
    Group = unname(group_labels[group_code]),
    Taxon = phylum_display_labels,
    EqualSampleMean = as.numeric(equal_mean[phylum_display_labels]),
    PooledReadShare = pooled_share,
    AbsoluteDifferencePP = 100 * abs(
      as.numeric(equal_mean[phylum_display_labels]) - pooled_share
    ),
    stringsAsFactors = FALSE
  )
}
phylum_group_summary <- do.call(rbind, phylum_group_rows)

top_n_sensitivity <- do.call(
  rbind,
  lapply(c(5L, 8L, 10L, 15L, 20L), function(n) {
    selected <- head(
      known_phyla[order(equal_phylum_mean[known_phyla], decreasing = TRUE)],
      n
    )
    coverage <- colSums(phylum_rel[selected, , drop = FALSE])
    data.frame(
      TopN = n,
      MeanCoverage = mean(coverage),
      MinimumCoverage = min(coverage),
      MaximumCoverage = max(coverage),
      OtherKnownMean = mean(
        1 - coverage - phylum_rel[unknown_phylum, ]
      ),
      stringsAsFactors = FALSE
    )
  })
)

top_n_sensitivity[, c(
  "TopN", "MeanCoverage", "MinimumCoverage", "MaximumCoverage"
)]
```

Top 5、8、10、15、20 的平均覆盖率分别为 77.53%、90.71%、94.80%、97.43% 和 98.48%。Top 10 在可读性与覆盖率之间较平衡；文章和补充表仍保留全部 56 个门标签。

### 4. 审计样本权重与 known-only 重归一化

```{r}
#| label: audit-composition-sensitivity
pooled_phylum_share <- rowSums(
  aggregate_rank(counts, taxonomy, "Phylum")
) / sum(counts)
pooled_top10 <- known_phyla[order(
  pooled_phylum_share[known_phyla],
  decreasing = TRUE
)][1:10]
top10_jaccard <- length(intersect(top10_phyla, pooled_top10)) /
  length(union(top10_phyla, pooled_top10))

genus_rel <- rank_matrices[["Genus"]]
unknown_genus <- "Unknown genus"
known_genera <- setdiff(rownames(genus_rel), unknown_genus)
equal_genus_mean <- rowMeans(genus_rel)
top20_genera <- known_genera[order(
  equal_genus_mean[known_genera],
  decreasing = TRUE
)][1:20]
top15_genera <- top20_genera[1:15]

denominator_rows <- list()
for (group_code in group_codes) {
  ids <- metadata$SampleID[metadata$Group == group_code]
  known_total <- 1 - genus_rel[unknown_genus, ids]
  for (taxon in top15_genera) {
    all_read <- mean(genus_rel[taxon, ids])
    known_only <- mean(genus_rel[taxon, ids] / known_total)
    denominator_rows[[length(denominator_rows) + 1L]] <- data.frame(
      GroupCode = group_code,
      Group = unname(group_labels[group_code]),
      Taxon = taxon,
      AllReadMean = all_read,
      KnownOnlyMean = known_only,
      InflationPP = 100 * (known_only - all_read),
      UnknownMean = mean(genus_rel[unknown_genus, ids]),
      stringsAsFactors = FALSE
    )
  }
}
denominator_sensitivity <- do.call(rbind, denominator_rows)

data.frame(
  EqualVsPooledTop10Jaccard = top10_jaccard,
  MaximumGroupTaxonWeightingDifferencePP =
    max(phylum_group_summary$AbsoluteDifferencePP),
  MaximumKnownOnlyInflationPP =
    max(denominator_sensitivity$InflationPP)
)
denominator_sensitivity[
  which.max(denominator_sensitivity$InflationPP),
  c("Group", "Taxon", "AllReadMean", "KnownOnlyMean", "InflationPP")
]
```

等样本均值与 pooled reads 选出的门水平 Top 10 完全一致（Jaccard = 1），但组内比例并非逐项相同。更重要的是，inland wetland 的 `Unknown genus` 平均为 71.01%；若只在已知 genera 内重新闭合，`Candidatus Solibacter` 会从全部 reads 分母下的 2.38% 变成 9.66%。正文采用前者，后者只保留为敏感性审计。

### 5. 为气泡图准备 mean abundance 与 prevalence

```{r}
#| label: prepare-genus-bubbles
genus_bubble_rows <- list()
for (group_code in group_codes) {
  ids <- metadata$SampleID[metadata$Group == group_code]
  for (taxon in c(top15_genera, unknown_genus)) {
    values <- genus_rel[taxon, ids]
    genus_bubble_rows[[length(genus_bubble_rows) + 1L]] <- data.frame(
      GroupCode = group_code,
      Group = unname(group_labels[group_code]),
      Taxon = taxon,
      MeanRelativeAbundance = mean(values),
      MeanPercent = 100 * mean(values),
      Prevalence = mean(values > 0),
      stringsAsFactors = FALSE
    )
  }
}
genus_bubble_summary <- do.call(rbind, genus_bubble_rows)

dir.create(
  "results/26-community-composition",
  recursive = TRUE,
  showWarnings = FALSE
)
readr::write_tsv(
  taxonomy_rank_audit,
  "results/26-community-composition/article-taxonomy-rank-audit.tsv"
)
readr::write_tsv(
  phylum_display_composition,
  "results/26-community-composition/article-phylum-display-composition.tsv"
)
readr::write_tsv(
  phylum_group_summary,
  "results/26-community-composition/article-phylum-group-summary.tsv"
)
readr::write_tsv(
  genus_bubble_summary,
  "results/26-community-composition/article-genus-bubble-summary.tsv"
)
readr::write_tsv(
  top_n_sensitivity,
  "results/26-community-composition/article-top-n-sensitivity.tsv"
)
readr::write_tsv(
  denominator_sensitivity,
  "results/26-community-composition/article-denominator-sensitivity.tsv"
)

head(genus_bubble_summary)
```

`MeanPercent` 回答“平均占多少”，`Prevalence` 回答“多少样本检出”。二者不能互换：低丰度但高 prevalence 的常见类群与高丰度但只在少数样本出现的类群，生物学含义不同。

## 出版级美化：四张图使用同一数据合同 {#sec-publication}

### 1. 100% 堆叠图：保留全部 90 个样本

```{r}
#| label: fig-phylum-stacked
#| fig-cap: "90 个真实湿地样本的门水平组成。Top 10 由等样本均值确定；Other 仅含已知低丰度门，Unknown 单独保留。"
#| fig-width: 7.2
#| fig-height: 4.4
taxon_palette <- c(
  Proteobacteria = "#0072B2",
  Chloroflexi = "#E69F00",
  Bacteroidetes = "#009E73",
  Acidobacteria = "#D55E00",
  Actinobacteria = "#CC79A7",
  Firmicutes = "#56B4E9",
  Verrucomicrobia = "#F0E442",
  Planctomycetes = "#8C564B",
  Gemmatimonadetes = "#17BECF",
  Nitrospirae = "#9467BD",
  `Other known phyla` = "#B8B8B8",
  `Unknown phylum` = "#2F2F2F"
)
taxon_palette <- taxon_palette[phylum_display_labels]

stack_data <- phylum_display_composition
stack_data$SampleID <- factor(stack_data$SampleID, levels = sample_order)
stack_data$Taxon <- factor(
  stack_data$Taxon,
  levels = rev(phylum_display_labels)
)
stack_data$Group <- factor(
  stack_data$Group,
  levels = unname(group_labels[group_codes])
)

stack_plot <- ggplot2::ggplot(
  stack_data,
  ggplot2::aes(SampleID, RelativeAbundance, fill = Taxon)
) +
  ggplot2::geom_col(width = 1, linewidth = 0) +
  ggplot2::facet_grid(~Group, scales = "free_x", space = "free_x") +
  ggplot2::scale_fill_manual(values = rev(taxon_palette), drop = FALSE) +
  ggplot2::scale_y_continuous(
    labels = scales::label_percent(accuracy = 1),
    expand = c(0, 0)
  ) +
  ggplot2::labs(
    title = "Phylum-level composition across 90 wetland samples",
    subtitle = "Top 10 known phyla by equal-sample mean; unknown reads remain explicit",
    x = "Samples ordered by wetland group and region",
    y = "Relative abundance",
    fill = "Phylum",
    caption = "Each bar closes to 100%; Other contains known phyla only."
  ) +
  theme_pub(base_size = 8) +
  ggplot2::theme(
    axis.text.x = ggplot2::element_blank(),
    axis.ticks.x = ggplot2::element_blank(),
    panel.spacing.x = grid::unit(1.5, "mm"),
    panel.grid = ggplot2::element_blank(),
    legend.position = "right",
    legend.key.height = grid::unit(3.3, "mm")
  )

save_pub(
  stack_plot,
  "figures/26-phylum-stacked",
  width = 183,
  height = 112
)
stack_plot
```

堆叠顺序与图例固定，避免不同面板按各自丰度重新排序。样本按 `Group → Type → SampleID` 排列，不按观察到的微生物组成排序，因此图形不会把 outcome-driven ordering 伪装成自然梯度。

### 2. 气泡图：大小表示丰度，颜色表示 prevalence

```{r}
#| label: fig-genus-bubble
#| fig-cap: "Top 15 已知属与 Unknown genus 的组均值/检出率。均值始终以全部 reads 为分母。"
#| fig-width: 5.5
#| fig-height: 4.65
bubble_data <- genus_bubble_summary
bubble_data$Group <- factor(
  bubble_data$Group,
  levels = unname(group_labels[group_codes])
)
bubble_data$Taxon <- factor(
  bubble_data$Taxon,
  levels = rev(c(top15_genera, unknown_genus))
)

bubble_plot <- ggplot2::ggplot(
  bubble_data,
  ggplot2::aes(
    Group,
    Taxon,
    size = MeanPercent,
    colour = Prevalence
  )
) +
  ggplot2::geom_point(alpha = 0.9) +
  ggplot2::scale_size_area(max_size = 13, breaks = c(1, 5, 20, 60)) +
  ggplot2::scale_colour_gradientn(
    colours = c("#D9EAF7", "#56B4E9", "#0072B2", "#003B5C"),
    limits = c(0, 1),
    labels = scales::label_percent(accuracy = 1)
  ) +
  ggplot2::scale_x_discrete(
    labels = c(
      "Inland wetland" = "Inland\nwetland",
      "Coastal wetland" = "Coastal\nwetland",
      "Tibetan wetland" = "Tibetan\nwetland"
    )
  ) +
  ggplot2::labs(
    title = "Genus abundance and prevalence answer different questions",
    subtitle = "Top 15 known genera plus the explicit unclassified fraction",
    x = NULL,
    y = NULL,
    size = "Mean abundance (%)",
    colour = "Prevalence",
    caption = paste(
      "Means retain all reads in the denominator; prevalence is the fraction",
      "of non-zero samples."
    )
  ) +
  theme_pub(base_size = 9) +
  ggplot2::theme(
    panel.grid.major.y = ggplot2::element_line(
      colour = "#ECECEC", linewidth = 0.3
    ),
    panel.grid.minor = ggplot2::element_blank(),
    legend.position = "right"
  )

save_pub(
  bubble_plot,
  "figures/26-genus-bubble",
  width = 140,
  height = 118
)
bubble_plot
```

`Unknown genus` 的大圆点不是“一个未知菌属”；它是所有尚未达到 genus 注释层级的 reads 的汇总类别。它必须视觉上与已知 genus 区分，并在图注中解释。

### 3. 冲积图：只画组均值，不暗示样本发生迁移

下面用 `geom_polygon()`直接构造 ribbons，不增加 `ggalluvial` 依赖。每组总高度都是 1，右侧每个门的高度是三个组均值之和。

```{r}
#| label: fig-group-phylum-alluvial
#| fig-cap: "三个湿地组的等样本平均组成流向 Top 10/Other/Unknown 门类别。ribbon 仅编码组成比例，不表示迁移或时间。"
#| fig-width: 7.2
#| fig-height: 4.4
make_flow_polygons <- function(summary_table, taxa, groups) {
  group_gap <- 0.12
  source_base <- setNames(
    (seq_along(groups) - 1) * (1 + group_gap),
    groups
  )
  source_cursor <- source_base
  target_totals <- vapply(
    taxa,
    function(taxon) {
      sum(summary_table$EqualSampleMean[summary_table$Taxon == taxon])
    },
    numeric(1)
  )
  target_gap <- 0.035
  target_base <- cumsum(c(0, head(target_totals, -1) + target_gap))
  names(target_base) <- taxa
  target_cursor <- target_base

  polygon_rows <- list()
  flow_id <- 0L
  for (group in groups) {
    for (taxon in taxa) {
      value <- summary_table$EqualSampleMean[
        summary_table$Group == group & summary_table$Taxon == taxon
      ]
      if (length(value) != 1L || value <= 0) next

      source_y0 <- source_cursor[[group]]
      source_y1 <- source_y0 + value
      target_y0 <- target_cursor[[taxon]]
      target_y1 <- target_y0 + value
      source_cursor[[group]] <- source_y1
      target_cursor[[taxon]] <- target_y1

      t <- seq(0, 1, length.out = 30)
      smooth <- 3 * t^2 - 2 * t^3
      x_forward <- 0.12 + 0.76 * t
      lower <- source_y0 + (target_y0 - source_y0) * smooth
      upper <- source_y1 + (target_y1 - source_y1) * smooth

      flow_id <- flow_id + 1L
      polygon_rows[[length(polygon_rows) + 1L]] <- data.frame(
        FlowID = flow_id,
        Group = group,
        Taxon = taxon,
        x = c(x_forward, rev(x_forward)),
        y = c(lower, rev(upper)),
        stringsAsFactors = FALSE
      )
    }
  }
  list(
    polygons = do.call(rbind, polygon_rows),
    source = data.frame(
      Group = groups,
      ymin = unname(source_base),
      ymax = unname(source_base) + 1,
      stringsAsFactors = FALSE
    ),
    target = data.frame(
      Taxon = taxa,
      ymin = unname(target_base),
      ymax = unname(target_base + target_totals),
      stringsAsFactors = FALSE
    )
  )
}

flow_parts <- make_flow_polygons(
  phylum_group_summary,
  phylum_display_labels,
  unname(group_labels[group_codes])
)
alluvial_plot <- ggplot2::ggplot() +
  ggplot2::geom_polygon(
    data = flow_parts$polygons,
    ggplot2::aes(x, y, group = FlowID, fill = Taxon),
    alpha = 0.78,
    colour = NA
  ) +
  ggplot2::geom_rect(
    data = flow_parts$source,
    ggplot2::aes(xmin = 0.07, xmax = 0.12, ymin = ymin, ymax = ymax),
    fill = "#4B5563",
    colour = "white",
    linewidth = 0.25
  ) +
  ggplot2::geom_rect(
    data = flow_parts$target,
    ggplot2::aes(
      xmin = 0.88, xmax = 0.93, ymin = ymin, ymax = ymax, fill = Taxon
    ),
    colour = "white",
    linewidth = 0.25
  ) +
  ggplot2::geom_text(
    data = flow_parts$source,
    ggplot2::aes(x = 0.055, y = (ymin + ymax) / 2, label = Group),
    hjust = 1,
    size = 2.7,
    family = font_pub
  ) +
  ggplot2::geom_text(
    data = flow_parts$target,
    ggplot2::aes(x = 0.945, y = (ymin + ymax) / 2, label = Taxon),
    hjust = 0,
    size = 2.55,
    family = font_pub
  ) +
  ggplot2::scale_fill_manual(values = taxon_palette, drop = FALSE) +
  ggplot2::coord_cartesian(xlim = c(-0.12, 1.23), clip = "off") +
  ggplot2::labs(
    title = "Group means reveal how wetland composition is redistributed",
    subtitle = "Each group contributes one equal-sample composition; ribbon width is mean relative abundance",
    caption = "The flow diagram is descriptive: it does not represent migration, succession, or causality."
  ) +
  ggplot2::theme_void(base_family = font_pub, base_size = 9) +
  ggplot2::theme(
    plot.title = ggplot2::element_text(face = "bold", size = 10.5),
    plot.subtitle = ggplot2::element_text(colour = "#4D4D4D"),
    plot.caption = ggplot2::element_text(
      colour = "#666666", hjust = 0
    ),
    legend.position = "none",
    plot.margin = ggplot2::margin(5.5, 65, 5.5, 78)
  )

save_pub(
  alluvial_plot,
  "figures/26-group-phylum-alluvial",
  width = 183,
  height = 112
)
alluvial_plot
```

冲积图把三组均值压成三个“来源块”，因此隐藏了组内离散程度。它适合做视觉摘要，不能替代 90 根样本条形或正式组间模型。

### 4. 热图：行聚类，列只按 metadata 排序

```{r}
#| label: fig-genus-heatmap
#| fig-cap: "Top 20 已知 genera 的样本级热图。行按完整样本轮廓聚类，列按预先定义的 Group/Type/SampleID 顺序排列。"
#| fig-width: 7.2
#| fig-height: 4.8
heatmap_matrix <- log1p(
  10000 * genus_rel[top20_genera, sample_order, drop = FALSE]
)
row_order <- rownames(heatmap_matrix)[
  hclust(dist(heatmap_matrix), method = "complete")$order
]
heatmap_data <- matrix_to_long(heatmap_matrix, "Log1pAbundance")
heatmap_data$SampleID <- factor(
  heatmap_data$SampleID,
  levels = sample_order
)
heatmap_data$Taxon <- factor(
  heatmap_data$Taxon,
  levels = rev(row_order)
)
heatmap_data$Group <- factor(
  as.character(metadata[
    as.character(heatmap_data$SampleID),
    "GroupDisplay"
  ]),
  levels = unname(group_labels[group_codes])
)

heatmap_plot <- ggplot2::ggplot(
  heatmap_data,
  ggplot2::aes(SampleID, Taxon, fill = Log1pAbundance)
) +
  ggplot2::geom_tile() +
  ggplot2::facet_grid(~Group, scales = "free_x", space = "free_x") +
  ggplot2::scale_fill_gradientn(
    colours = c("#F7FBFF", "#C6DBEF", "#6BAED6", "#2171B5", "#08306B")
  ) +
  ggplot2::labs(
    title = "Sample-level heatmap preserves within-group heterogeneity",
    subtitle = "Top 20 known genera; rows clustered, columns ordered by metadata rather than outcome",
    x = "Samples ordered by wetland group and region",
    y = NULL,
    fill = "log1p(relative\nabundance x 10,000)",
    caption = "Display transform only; the exported abundance table remains on the original relative scale."
  ) +
  theme_pub(base_size = 8) +
  ggplot2::theme(
    axis.text.x = ggplot2::element_blank(),
    axis.ticks.x = ggplot2::element_blank(),
    panel.grid = ggplot2::element_blank(),
    panel.spacing.x = grid::unit(1.5, "mm"),
    legend.position = "right"
  )

save_pub(
  heatmap_plot,
  "figures/26-genus-heatmap",
  width = 183,
  height = 122
)
heatmap_plot

readr::write_tsv(
  data.frame(Genus = rownames(heatmap_matrix), heatmap_matrix),
  "results/26-community-composition/article-genus-heatmap-matrix.tsv"
)
readr::write_tsv(
  data.frame(RowOrder = seq_along(row_order), Genus = row_order),
  "results/26-community-composition/article-genus-heatmap-row-order.tsv"
)
```

`log1p(relative abundance × 10,000)`只用于显示，避免少数高值压扁颜色；统计表仍保留原始 relative abundance。列不按微生物结果聚类，防止在展示中创造一个未经检验的样本分组。

四张图均导出 PDF、SVG、600 ppi PNG 和 LZW-compressed TIFF。PDF/SVG 是文字与线条的矢量母版；PNG/TIFF 的像素数由最终 140/183 mm 物理尺寸与 600 ppi 共同决定。

<details>
<summary><strong>展开：对完整结果与四格式导出做机器回验</strong></summary>

校验脚本会从三件套重新聚合七个 rank，核对 closure、Top-N、样本权重、known-only 分母、字体、物理尺寸、SVG 文字与 TIFF 压缩：

```{bash}
#| eval: false
Rscript --vanilla scripts/validate_community_composition.R \
  --project-root . \
  --input-dir data/small \
  --output-dir results/26-community-composition \
  --figure-dir figures
```

```{r}
#| label: verify-community-composition-audit
audit_path <-
  "results/26-community-composition/community-composition-summary.json"

if (file.exists(audit_path)) {
  audit_summary <- jsonlite::read_json(audit_path)
  stopifnot(
    audit_summary$checks_total == 195L,
    audit_summary$checks_passed == 195L,
    audit_summary$checks_failed == 0L,
    audit_summary$dataset$samples == 90L,
    audit_summary$primary$top_n == 10L,
    audit_summary$primary$unknown_separate_from_other,
    audit_summary$graphics$primary_figures == 4L,
    audit_summary$graphics$format_files == 16L
  )
  audit_summary[c(
    "dataset", "taxonomy", "primary", "sensitivity",
    "graphics", "checks_total", "checks_failed"
  )]
} else {
  data.frame(
    Audit = "Optional repository-level verification",
    Status = "NOT RUN",
    NextStep = "Run the Rscript command shown immediately above"
  )
}
```

</details>

## 常见坑 {#sec-pitfalls}

::: {.callout-caution title="1. 先合并组内 counts，再画组均值"}
这会让高测序量样本拥有更大权重。主结果先逐样本闭合，再对生物学样本等权平均；pooled reads 只作为敏感性结果。若存在技术重复，应先按预先定义的 biological sample ID 合并技术库，再执行这一步。
:::

::: {.callout-caution title="2. 删除 Unknown 后重新归一化，却仍写 relative abundance"}
此时实际分母是“已注释 reads”，不是全部 reads。必须写成 relative abundance among classified reads，并同时报告每组 unknown fraction。本例属水平 unknown 为 56.69%–71.01%，known-only 图会产生明显放大。
:::

::: {.callout-caution title="3. 把 Unknown 当成一个真实分类单元"}
`Unknown genus` 汇总的是许多不同、但未到 genus 层级的 feature，不应被当成一个共同演化或生态类群。它只用于分母与注释完整性审计。
:::

::: {.callout-caution title="4. 用 Top-N 图直接筛差异菌"}
Top-N 是显示规则，按总体均值挑选会漏掉只在某一组富集的低总体丰度 taxon。差异分析应在独立、预注册的 prevalence/abundance filter 后对完整 feature family 建模并校正多重检验。
:::

::: {.callout-caution title="5. 堆叠条形图只画组均值"}
一根组均值条形会隐藏组内异质性和离群样本。主堆叠图保留全部样本；冲积图和气泡图才使用组汇总，并与样本级热图配套。
:::

::: {.callout-caution title="6. 热图先看结果，再改变列顺序"}
按 outcome 聚类样本容易制造过度整齐的分组印象。若列聚类是研究问题的一部分，应把距离、变换和聚类稳定性作为正式分析；这里只按 metadata 排序，行聚类仅用于减少 taxon 标签跳跃。
:::

::: {.callout-caution title="7. 从相对丰度图推断绝对增殖"}
组成图受闭合约束。没有总菌量或绝对定量信息时，只能写“relative share was higher/lower”，不能写成 cell count、biomass 或 colonization 的绝对变化。
:::

## 这段 Methods 怎么写 {#sec-methods}

> Amplicon count, seven-rank taxonomy, and sample-metadata tables were imported independently and matched by feature and sample identifiers. Counts were aggregated at each taxonomic rank after removing rank prefixes; empty or unclassified labels were retained as an explicit rank-specific unknown category. Within each sample, taxon counts were divided by the total library size so that relative abundances summed to one. For phylum-level visualization, known phyla were ranked by their mean relative abundance across 90 equally weighted samples. The 10 highest-ranked known phyla were displayed individually, all remaining classified phyla were combined as “Other known phyla,” and “Unknown phylum” was retained separately. Group summaries were calculated as arithmetic means of sample-level relative abundances, not from pooled group reads. At genus level, the 15 most abundant known genera and the unknown-genus fraction were summarized by mean relative abundance and prevalence, where prevalence was defined as the proportion of samples with a non-zero count. A sample-level heatmap displayed the 20 most abundant known genera after the transformation log1p(relative abundance × 10,000); genus rows were hierarchically clustered by complete linkage, whereas sample columns followed a prespecified wetland-group, region, and sample-ID order. Top-N (5, 8, 10, 15, and 20), pooled-read weighting, and renormalization among classified reads were evaluated as sensitivity analyses. All composition figures were descriptive and no inferential P values were assigned. Analyses were performed in R 4.4.1 with ggplot2 3.5.2; figure labels were in English and outputs were exported as PDF, SVG, 600-ppi PNG, and LZW-compressed TIFF.

结果段可以紧接：

> The 10 dominant known phyla covered a mean 94.80% of all reads per sample (range, 86.52%–98.92%), whereas the mean unknown-phylum fraction was 0.35%. Proteobacteria accounted for 23.38%, 37.27%, and 31.49% of reads in inland, coastal, and Tibetan wetlands, respectively; corresponding Acidobacteria proportions were 19.26%, 7.11%, and 7.65%, and Bacteroidetes proportions were 6.52%, 10.07%, and 18.36%. Annotation completeness declined sharply at finer ranks: the mean unknown fraction was 63.11% at genus and 99.63% at species. Renormalizing only classified genera increased selected group–genus means by as much as 7.27 percentage points, so all-read denominators were retained for primary visualizations.

## 换成你自己的数据怎么做 {#sec-own-data}

### 1. 只替换三个路径和分组列名

```{r}
#| eval: false
input_paths <- c(
  otutab = "your_project/otutab.tsv",
  taxonomy = "your_project/taxonomy.tsv",
  metadata = "your_project/metadata.tsv"
)

group_column <- "Treatment"
type_column <- "Site"
metadata$Group <- factor(metadata[[group_column]])
metadata$Type <- factor(metadata[[type_column]])
```

- `otutab.tsv`：行为 feature、列为 sample、值为非负整数 counts；
- `taxonomy.tsv`：行名与 feature IDs 一致，至少包含准备展示的 rank；
- `metadata.tsv`：行名与 sample IDs 一致，包含分组和可选的 site/type 列。

若 count table 是 sample × feature，先转置一次并立即检查 `setequal()`；不要让绘图函数静默猜方向。

### 2. 在看图前写下五个展示合同

1. 主分类层级，例如 phylum；
2. Top-N 或最小显示阈值；
3. unknown 是否独立显示；
4. 组均值是 equal-sample 还是 pooled-read；
5. prevalence 的检出阈值，例如 count > 0 或样本特异的 detection limit。

Top-N 应由完整队列或预定义 reference subset 决定，而不是分别在每组挑选，否则各面板颜色含义会变化。

### 3. 分类表只有一列字符串时，先拆成七列

```{r}
#| eval: false
taxonomy_string <- read_keyed_tsv("your_project/taxonomy-string.tsv")
parts <- strsplit(taxonomy_string$Taxon, ";", fixed = TRUE)
rank_names <- c(
  "Kingdom", "Phylum", "Class", "Order", "Family", "Genus", "Species"
)
taxonomy <- as.data.frame(do.call(
  rbind,
  lapply(parts, function(x) {
    length(x) <- length(rank_names)
    trimws(x)
  })
), stringsAsFactors = FALSE)
colnames(taxonomy) <- rank_names
rownames(taxonomy) <- rownames(taxonomy_string)
```

拆分后仍需运行 `clean_taxon()`，因为末端缺失 rank 常表现为 `g__`、`s__` 或空字符串。

### 4. 有技术重复时先恢复生物学样本单位

```{r}
#| eval: false
biological_id <- metadata$BiologicalSampleID
counts_biological <- t(rowsum(t(counts), group = biological_id))
metadata_biological <- metadata[
  !duplicated(biological_id),
  ,
  drop = FALSE
]
rownames(metadata_biological) <- biological_id[!duplicated(biological_id)]
```

确认同一 biological sample 的分组、时间和协变量一致后再合并。不能把技术库当独立样本平均，否则会让测了更多次的个体获得更高权重。

### 5. 至少保存六类审计输出

- 每个 rank 的 labels、unknown reads 与 Top-N coverage；
- 全量 sample × taxon relative-abundance 表；
- Top-N/Other/Unknown 的折叠映射；
- equal-sample 与 pooled-read 结果差异；
- all-read 与 known-only 分母敏感性；
- 图形顺序、配色、物理尺寸和四格式导出检查。

## 参考 {#sec-references}

1. An J, Liu C, Wang Q, et al. Soil bacterial community structure in Chinese wetlands. *Geoderma*. 2019;337:290–299. [doi:10.1016/j.geoderma.2018.09.035](https://doi.org/10.1016/j.geoderma.2018.09.035).
2. Liu C, Cui Y, Li X, Yao M. microeco: an R package for data mining in microbial community ecology. *FEMS Microbiology Ecology*. 2021;97:fiaa255. [doi:10.1093/femsec/fiaa255](https://doi.org/10.1093/femsec/fiaa255).
3. Gloor GB, Macklaim JM, Pawlowsky-Glahn V, Egozcue JJ. Microbiome datasets are compositional: and this is not optional. *Frontiers in Microbiology*. 2017;8:2224. [doi:10.3389/fmicb.2017.02224](https://doi.org/10.3389/fmicb.2017.02224).
4. McLaren MR, Willis AD, Callahan BJ. Consistent and correctable bias in metagenomic sequencing experiments. *eLife*. 2019;8:e46923. [doi:10.7554/eLife.46923](https://doi.org/10.7554/eLife.46923).
5. Wickham H. *ggplot2: Elegant Graphics for Data Analysis*. 2nd ed. Springer; 2016. [ggplot2 documentation](https://ggplot2.tidyverse.org/).
