---
title: "核心菌群（core microbiome）+ 稀有生物圈"
author: "微生物组分析最佳实践 · 16S 系列"
date: last-modified
format:
  html:
    toc: true
    toc-depth: 3
    code-fold: false
    code-tools: true
    code-copy: true
    number-sections: false
execute:
  eval: true
  freeze: auto
  warning: false
  message: false
fig-dpi: 300
fig-format: png
---

> **分析目标：**从 feature/OTU count table 定义可审计的 core microbiome，区分全局 core、组内 core、条件稀有模式、持续稀有和低采样证据尾部，并量化阈值与测序深度敏感性。  
> **输入文件：**`otutab.tsv`、`taxonomy.tsv`、`metadata.tsv`。  
> **预计资源：**示例含 13,628 个 OTU、90 个样本和 1,619,670 reads；完整计算、两次固定种子稀释和四张 600 ppi 图通常需 1–3 分钟，峰值内存低于 1 GB。

## 核心菌与稀有菌取决于明确的阈值定义 {#sec-target}

Core microbiome 常见于论文中的 abundance–occupancy 散点图、prevalence 阈值曲线、组间 core 集合交集图，以及 rare-biosphere 丰度分布图。它们都在回答同一个问题：哪些 feature 在指定样本集合中稳定达到可检测水平，哪些 feature 只在少数样本出现或始终维持低相对丰度？

本页使用 `microeco` 2.0.0 随包分发的中国湿地土壤 16S 数据。原研究 [An et al. (2019)](https://doi.org/10.1016/j.geoderma.2018.09.035)比较 inland、coastal 与 Tibetan wetland 的细菌群落；[Liu et al. (2021)](https://doi.org/10.1093/femsec/fiaa255)提供了可复现的三件套数据入口。这里从公开 count、taxonomy 和 metadata 重新计算并绘制四张原创图。

::: {.callout-important title="先给结论"}
主分析在原始 feature/OTU 层使用全部 reads 为分母：某 feature 在单样本相对丰度 **≥0.01%** 时记为 detected，在 **≥80%** 的 90 个样本中 detected 时记为 global core。这个操作性定义得到 **97** 个 core features，合计占等样本平均相对丰度的 **17.04%**；其中 **34** 个 feature 的全局均值仍低于 0.1%，因此 core 不等于 abundant。

同一规则分别用于 30 个 inland、30 个 coastal 和 30 个 Tibetan wetland 样本时，组内 core 分别为 **166、160、278** 个；三组共有 **59** 个，并集为 **425** 个。global core 与“三组各自都是 core”的交集不是同一个集合。

阈值和深度会改变结论。在 80% prevalence 下，只要求 presence 得到 334 个 core；检测阈值改为 0.01%、0.05%、0.1% 后依次为 97、9、0 个。把每个样本固定稀释到 10,000 reads 后，以至少 1 read 检出得到 167 个 core，与主 core 的 Jaccard 为 0.581。

按单样本 `0 < relative abundance < 0.1%` 定义 local rare mass，其等权均值为 **44.15%**，范围为 **23.33%–59.43%**。这个比例是阈值下的相对丰度质量，不是“44.15% 的细胞处于休眠”或“44.15% 的功能来自稀有菌”。
:::

## core 与 rare 都是带条件的操作性定义 {#sec-theory}

### 1. Core 至少需要四个同时公开的坐标

对 feature `i` 和样本 `j`，先计算全部 reads 分母下的相对丰度；给定 detection threshold `d`，再计算 occupancy 或 prevalence：

```text
p[i,j] = x[i,j] / Σ(all features in sample j)
o[i](d) = detected samples for feature i / all samples
```

主 core 集合可写成：

```text
C(d, π) = {feature i : o[i](d) ≥ π}
d = 0.0001 (0.01%); π = 0.80 (80%)
```

因此一个可复查的 core 声明至少要写清：feature resolution、样本集合、detection threshold 及其边界、prevalence threshold 及其边界。[Neu et al. (2021)](https://doi.org/10.1073/pnas.2104429118)强调 core 定义的多样性；[Custer et al. (2023)](https://doi.org/10.1128/msystems.01066-22)的比较也说明 occupancy-based 方法表现稳健，但任何具体阈值仍依赖研究问题和丰度分布。

### 2. Presence 不是统一的检测强度

原始文库深度为 10,364–37,374 reads。0.01% 阈值在这些样本中对应至少 2–4 reads；单纯 `count > 0` 则永远只要求 1 read。后者会让深测序样本更容易记录低丰度 feature。固定深度稀释可以暴露这种敏感性，但会丢弃 reads，并引入一次随机抽样，所以这里只把它作为审计分支，不替代主相对丰度定义。[Salonen et al. (2012)](https://doi.org/10.1111/j.1469-0691.2012.03855.x)已经展示了 analysis depth 对 core 识别的影响。

### 3. Global core 与 group core 的分母不同

Global prevalence 的分母是全部 90 个样本；group prevalence 的分母是各组 30 个样本。某 feature 可以在 90 个样本中达到 80%，却因其中一组低于 80% 而不属于“三组共有 core”；也可以只在一个组稳定出现，从而属于 group-specific core，却不是 global core。

集合图只有在各组使用同一 feature resolution、detection rule 和 prevalence rule 时才可比较。它展示集合结构，不提供差异显著性。

### 4. Rare 至少有“局部丰度”和“跨样本状态”两层

本页同时保留两个互补定义：

- **Local rare mass**：在每个样本内，汇总 `0 < p < 0.1%` 的 feature 相对丰度；
- **Feature state**：根据 90 个样本中的均值、最大值、occupancy 和总 reads，把每个 feature 放入一个互斥类别。

Feature state 依次判定为：

1. `Primary core`：满足 0.01% / 80% 主规则；
2. `Sampling-limited`：非 core、总 reads ≤10 且只在 ≤2 个样本出现；
3. `Conditionally rare`：非 core、全局均值 <0.1%，但至少一个样本达到 1%；
4. `Persistently rare`：非 core，且所有样本都低于 0.1%；
5. `Intermediate`：其余 feature。

`Conditionally rare` 在这里是**跨样本丰度模式**，不能替代时间序列中的动态证据。[Shade et al. (2014)](https://doi.org/10.1128/mBio.01371-14)讨论的是 rare taxa 随时间偶发升高；横断面数据只能说“在部分样本达到较高丰度”，不能写成激活、爆发或恢复。`Sampling-limited` 更只是当前 read/occupancy 证据不足，不能直接解释为生态稀有。

<details>
<summary><strong>深入：为什么 core abundance mass 与 local rare mass 可以同时很高</strong></summary>

两者不是互补分区。Core membership 看一个 feature 在多少样本达到 0.01%；local rare mass 则在每个样本内把低于 0.1% 的 feature 相加。一个全局 core feature 可以稳定高于 0.01%，但在许多样本仍低于 0.1%，于是同时进入 core 集合和这些样本的 local rare mass。若要做严格闭合分区，应使用后面的五类 `FeatureState`，其丰度质量合计才等于 100%。

</details>

## 准备工作 {#sec-setup}

<details>
<summary><strong>展开：安装依赖、下载真实数据和定义作图函数</strong></summary>

首次运行安装：

```{r}
#| eval: false
install.packages(c(
  "digest", "ggplot2", "ggrepel", "jsonlite", "ragg", "readr",
  "scales", "svglite", "systemfonts", "vegan"
))
```

下载 `microeco` 2.0.0 源码包、核对 SHA-256，并导出三件套：

```{r}
#| eval: false
archive <- "data/raw/microeco_2.0.0.tar.gz"
source_url <- paste0(
  "https://cran.r-project.org/src/contrib/Archive/",
  "microeco/microeco_2.0.0.tar.gz"
)
expected_archive_sha256 <- paste0(
  "454a3b71ceeea86bdd54f475a12b5bac",
  "9c3b124f663b8dc6e560827fca89ebfd"
)

dir.create("data/raw", recursive = TRUE, showWarnings = FALSE)
dir.create("data/small", recursive = TRUE, showWarnings = FALSE)
if (!file.exists(archive)) {
  download.file(source_url, archive, mode = "wb")
}
stopifnot(identical(
  digest::digest(file = archive, algo = "sha256", serialize = FALSE),
  expected_archive_sha256
))

required <- c(
  "microeco/data/otu_table_16S.RData",
  "microeco/data/taxonomy_table_16S.RData",
  "microeco/data/sample_info_16S.RData"
)
extract_dir <- tempfile("microeco-data-")
dir.create(extract_dir)
utils::untar(archive, files = required, exdir = extract_dir)

data_env <- new.env(parent = emptyenv())
for (relative_path in required) {
  load(file.path(extract_dir, relative_path), envir = data_env)
}

write_keyed_tsv <- function(x, id_name, path) {
  out <- data.frame(
    setNames(list(rownames(x)), id_name), x,
    check.names = FALSE
  )
  utils::write.table(
    out, path, sep = "\t", quote = FALSE,
    row.names = FALSE, na = ""
  )
}

write_keyed_tsv(data_env$otu_table_16S, "FeatureID", "data/small/otutab.tsv")
write_keyed_tsv(
  data_env$taxonomy_table_16S,
  "FeatureID",
  "data/small/taxonomy.tsv"
)
write_keyed_tsv(
  data_env$sample_info_16S,
  "SampleID",
  "data/small/metadata.tsv"
)
unlink(extract_dir, recursive = TRUE)
```

出版级函数直接内联；图内统一使用英文和 `DejaVu Sans`：

```{r}
#| label: setup-core-rare-packages-theme
library(ggplot2)

set.seed(20260728)
font_pub <- "DejaVu Sans"

pal_pub <- c(
  blue = "#0072B2",
  orange = "#E69F00",
  green = "#009E73",
  vermillion = "#D55E00",
  purple = "#CC79A7",
  sky = "#56B4E9",
  yellow = "#F0E442",
  grey = "#6B7280"
)

scale_color_pub <- function(..., values = unname(pal_pub)) {
  ggplot2::scale_color_manual(..., values = values)
}

scale_fill_pub <- function(..., values = unname(pal_pub)) {
  ggplot2::scale_fill_manual(..., values = values)
}

theme_pub <- function(base_size = 10, base_family = font_pub) {
  ggplot2::theme_bw(base_size = base_size, base_family = base_family) +
    ggplot2::theme(
      panel.grid.minor = ggplot2::element_blank(),
      panel.grid.major = ggplot2::element_line(
        colour = "#E6E6E6", linewidth = 0.25
      ),
      axis.text = ggplot2::element_text(colour = "#1A1A1A"),
      axis.title = ggplot2::element_text(colour = "#1A1A1A"),
      axis.ticks = ggplot2::element_line(
        colour = "#1A1A1A", linewidth = 0.3
      ),
      plot.title.position = "plot",
      plot.title = ggplot2::element_text(
        face = "bold", size = ggplot2::rel(1.15)
      ),
      plot.subtitle = ggplot2::element_text(colour = "#4D4D4D"),
      plot.caption = ggplot2::element_text(colour = "#666666", hjust = 0),
      strip.background = ggplot2::element_rect(
        fill = "#F2F2F2", colour = "#B3B3B3", linewidth = 0.3
      ),
      strip.text = ggplot2::element_text(face = "bold"),
      legend.key = ggplot2::element_blank(),
      legend.position = "top"
    )
}

save_pub <- function(
  plot, file_base, width = 89, height = 70, units = "mm",
  dpi = 600, write_svg = TRUE, write_tiff = TRUE,
  base_family = font_pub
) {
  dir.create(dirname(file_base), recursive = TRUE, showWarnings = FALSE)
  ggplot2::ggsave(
    paste0(file_base, ".pdf"), plot,
    width = width, height = height, units = units,
    device = grDevices::cairo_pdf, family = base_family, bg = "white"
  )
  if (isTRUE(write_svg)) {
    ggplot2::ggsave(
      paste0(file_base, ".svg"), plot,
      width = width, height = height, units = units,
      device = svglite::svglite, bg = "white"
    )
  }
  ggplot2::ggsave(
    paste0(file_base, ".png"), plot,
    width = width, height = height, units = units, dpi = dpi,
    device = ragg::agg_png, bg = "white"
  )
  if (isTRUE(write_tiff)) {
    ggplot2::ggsave(
      paste0(file_base, ".tiff"), plot,
      width = width, height = height, units = units, dpi = dpi,
      device = ragg::agg_tiff, compression = "lzw", bg = "white"
    )
  }
  invisible(plot)
}

clean_taxon <- function(x, rank_name) {
  x <- trimws(as.character(x))
  x <- sub("^[A-Za-z]__", "", x)
  missing <- is.na(x) | x == "" | tolower(x) %in% c(
    "unassigned", "unclassified", "unknown", "na", "nan"
  )
  x[missing] <- paste("Unknown", tolower(rank_name))
  x
}

jaccard <- function(a, b) {
  union_n <- sum(a | b)
  if (union_n == 0L) 1 else sum(a & b) / union_n
}
```

</details>

## 可复制代码 {#sec-code}

### 1. 读取三件套并核对结构

```{r}
#| label: read-core-rare-inputs
read_keyed_tsv <- function(path) {
  x <- readr::read_tsv(
    path,
    show_col_types = FALSE,
    progress = FALSE,
    name_repair = "minimal",
    na = character(),
    col_types = readr::cols(.default = readr::col_character())
  )
  ids <- as.character(x[[1L]])
  stopifnot(!anyDuplicated(ids))
  out <- as.data.frame(x[-1L], check.names = FALSE)
  rownames(out) <- ids
  out
}

input_paths <- c(
  otutab = "data/small/otutab.tsv",
  taxonomy = "data/small/taxonomy.tsv",
  metadata = "data/small/metadata.tsv"
)
expected_sha256 <- c(
  otutab = "76fa79c38da889f35978dc86da4641a270961746709ff38049ee5f67e3c6f7a3",
  taxonomy = "725280bb9a0cd9bda7b540022e92af945ceed52527f8b2d220b055b4489f6901",
  metadata = "df24771dccf27607ddf922c6bca2cafa876d946fbe2e09d14b601accce66ba64"
)
observed_sha256 <- vapply(
  input_paths,
  function(path) digest::digest(
    file = path, algo = "sha256", serialize = FALSE
  ),
  character(1)
)
stopifnot(identical(observed_sha256, expected_sha256))

otutab <- read_keyed_tsv(input_paths[["otutab"]])
taxonomy <- read_keyed_tsv(input_paths[["taxonomy"]])
metadata <- read_keyed_tsv(input_paths[["metadata"]])

counts <- as.matrix(otutab)
storage.mode(counts) <- "integer"
stopifnot(
  identical(rownames(counts), rownames(taxonomy)),
  setequal(colnames(counts), rownames(metadata)),
  all(counts >= 0L),
  all(counts == round(counts)),
  all(rowSums(counts) > 0L),
  all(colSums(counts) > 0L)
)
metadata <- metadata[colnames(counts), , drop = FALSE]

group_codes <- c("IW", "CW", "TW")
group_display <- c(
  IW = "Inland wetland",
  CW = "Coastal wetland",
  TW = "Tibetan wetland"
)
metadata$SampleID <- rownames(metadata)
metadata$GroupDisplay <- unname(group_display[metadata$Group])

sample_depths <- colSums(counts)
relative_feature <- sweep(counts, 2L, sample_depths, "/")
stopifnot(max(abs(colSums(relative_feature) - 1)) <= 1e-12)

data.frame(
  Features = nrow(counts),
  Samples = ncol(counts),
  Reads = sum(counts),
  MinimumDepth = min(sample_depths),
  MaximumDepth = max(sample_depths)
)
```

先查看三张表的真实结构：

```{r}
#| label: preview-core-rare-inputs
otutab[1:5, 1:5, drop = FALSE]
taxonomy[1:6, , drop = FALSE]
metadata[1:6, , drop = FALSE]
```

### 2. 固定 0.01% / 80% 主 core 合同

```{r}
#| label: define-primary-core
primary_detection <- 0.0001
primary_prevalence <- 0.80
primary_rare_threshold <- 0.001
primary_seed <- 20260728L

detected_primary <- relative_feature >= primary_detection
detected_samples <- rowSums(detected_primary)
global_prevalence <- detected_samples / ncol(counts)
global_core <- global_prevalence >= primary_prevalence
feature_equal_mean <- rowMeans(relative_feature)
feature_pooled <- rowSums(counts) / sum(counts)
feature_maximum <- apply(relative_feature, 1L, max)
positive_samples <- rowSums(counts > 0L)

data.frame(
  DetectionThreshold = primary_detection,
  PrevalenceThreshold = primary_prevalence,
  CoreFeatures = sum(global_core),
  CoreAbundanceMass = sum(feature_equal_mean[global_core]),
  CoreBelowPointOnePercentMean = sum(
    global_core & feature_equal_mean < primary_rare_threshold
  )
)
```

这里使用 `>=`，因此刚好等于 0.01% 或 80% 的记录被纳入。不要把边界藏在自然语言里；`>` 与 `>=` 在临界 feature 上可能给出不同集合。

### 3. 给 feature 保留可追踪 taxonomy，而不先合并 Unknown

```{r}
#| label: prepare-core-taxonomy-labels
rank_names <- c(
  "Kingdom", "Phylum", "Class", "Order", "Family", "Genus", "Species"
)
rank_prefix <- c(
  Kingdom = "K", Phylum = "P", Class = "C", Order = "O",
  Family = "F", Genus = "G", Species = "S"
)
taxonomy_clean <- as.data.frame(
  setNames(
    lapply(
      rank_names,
      function(rank_name) clean_taxon(taxonomy[[rank_name]], rank_name)
    ),
    rank_names
  ),
  check.names = FALSE,
  stringsAsFactors = FALSE
)
rownames(taxonomy_clean) <- rownames(taxonomy)

known_matrix <- vapply(
  rank_names,
  function(rank_name) {
    taxonomy_clean[[rank_name]] != paste("Unknown", tolower(rank_name))
  },
  logical(nrow(taxonomy_clean))
)
best_index <- apply(known_matrix, 1L, function(x) {
  known <- which(x)
  if (length(known) == 0L) 1L else max(known)
})
best_rank <- rank_names[best_index]
best_taxon <- vapply(
  seq_len(nrow(taxonomy_clean)),
  function(i) taxonomy_clean[[best_rank[[i]]]][[i]],
  character(1)
)
display_label <- paste0(unname(rank_prefix[best_rank]), " · ", best_taxon)
lineage <- apply(taxonomy_clean, 1L, paste, collapse = " > ")
```

Core 在原始 feature 层判定。若先按 genus 聚合，所有空 genus 可能被压成一个巨大的 `Unknown genus`，其 occupancy 是人工合并的结果，不能再叫作一个 core taxon。

### 4. 分开计算 global core、group core 与交集

```{r}
#| label: calculate-group-core-membership
group_core <- list()
group_prevalence <- list()
for (group_code in group_codes) {
  ids <- metadata$SampleID[metadata$Group == group_code]
  group_prevalence[[group_code]] <- rowMeans(
    detected_primary[, ids, drop = FALSE]
  )
  group_core[[group_code]] <-
    group_prevalence[[group_code]] >= primary_prevalence
}

group_core_summary <- data.frame(
  GroupCode = group_codes,
  Group = unname(group_display[group_codes]),
  Samples = vapply(
    group_codes,
    function(group_code) sum(metadata$Group == group_code),
    integer(1)
  ),
  CoreFeatures = vapply(group_core, sum, integer(1)),
  stringsAsFactors = FALSE
)

shared_three <- sum(
  group_core[["IW"]] & group_core[["CW"]] & group_core[["TW"]]
)
group_union <- sum(
  group_core[["IW"]] | group_core[["CW"]] | group_core[["TW"]]
)
data.frame(
  GlobalCore = sum(global_core),
  SharedThreeGroupCore = shared_three,
  GroupCoreUnion = group_union
)
group_core_summary
```

生成七种非空 membership pattern：

```{r}
#| label: build-core-membership-patterns
membership_flags <- data.frame(
  IW = group_core[["IW"]],
  CW = group_core[["CW"]],
  TW = group_core[["TW"]],
  stringsAsFactors = FALSE
)
membership_key <- apply(membership_flags, 1L, function(x) {
  active <- group_codes[as.logical(x[group_codes])]
  if (length(active) == 0L) "None" else paste(active, collapse = " + ")
})
membership_levels <- c(
  "IW", "CW", "TW", "IW + CW", "IW + TW", "CW + TW",
  "IW + CW + TW", "None"
)
membership_counts <- table(factor(membership_key, levels = membership_levels))
core_membership_patterns <- data.frame(
  Pattern = membership_levels,
  IW = c(TRUE, FALSE, FALSE, TRUE, TRUE, FALSE, TRUE, FALSE),
  CW = c(FALSE, TRUE, FALSE, TRUE, FALSE, TRUE, TRUE, FALSE),
  TW = c(FALSE, FALSE, TRUE, FALSE, TRUE, TRUE, TRUE, FALSE),
  CoreFeatures = as.integer(membership_counts),
  stringsAsFactors = FALSE
)
core_membership_patterns
```

### 5. 同时扫描 detection、prevalence 与 read depth

```{r}
#| label: calculate-core-threshold-sensitivity
detection_thresholds <- c(0, 0.0001, 0.0005, 0.001)
detection_labels <- c("Presence", "0.01%", "0.05%", "0.1%")
prevalence_thresholds <- c(0.50, 0.80, 0.90, 1.00)

threshold_rows <- list()
for (detection_i in seq_along(detection_thresholds)) {
  threshold <- detection_thresholds[[detection_i]]
  detected <- if (threshold == 0) {
    counts > 0L
  } else {
    relative_feature >= threshold
  }
  prevalence <- rowMeans(detected)
  for (prevalence_threshold in prevalence_thresholds) {
    mask <- prevalence >= prevalence_threshold
    threshold_rows[[length(threshold_rows) + 1L]] <- data.frame(
      DetectionThreshold = threshold,
      DetectionLabel = detection_labels[[detection_i]],
      PrevalenceThreshold = prevalence_threshold,
      PrevalenceLabel = scales::percent(prevalence_threshold, accuracy = 1),
      CoreFeatures = sum(mask),
      CoreAbundanceMass = sum(feature_equal_mean[mask]),
      stringsAsFactors = FALSE
    )
  }
}
core_threshold_sensitivity <- do.call(rbind, threshold_rows)
core_threshold_sensitivity
```

再把相对丰度阈值翻译成每个原始文库需要的最少 reads：

```{r}
#| label: audit-detection-read-counts
detection_count_audit <- do.call(rbind, lapply(seq_along(sample_depths), function(i) {
  data.frame(
    SampleID = names(sample_depths)[[i]],
    GroupCode = metadata[names(sample_depths)[[i]], "Group"],
    LibrarySize = sample_depths[[i]],
    DetectionThreshold = detection_thresholds,
    DetectionLabel = detection_labels,
    MinimumReads = ifelse(
      detection_thresholds == 0,
      1L,
      ceiling(sample_depths[[i]] * detection_thresholds)
    ),
    stringsAsFactors = FALSE
  )
}))
subset(detection_count_audit, DetectionLabel == "0.01%")[1:8, ]
range(subset(
  detection_count_audit,
  DetectionLabel == "0.01%"
)$MinimumReads)
```

固定深度分支使用相同 seed，并重复一次验证确定性：

```{r}
#| label: calculate-core-depth-sensitivity
rarefaction_depth <- 10000L
set.seed(primary_seed)
rarefied_counts <- t(vegan::rrarefy(
  t(counts),
  sample = rarefaction_depth
))
set.seed(primary_seed)
rarefied_repeat <- t(vegan::rrarefy(
  t(counts),
  sample = rarefaction_depth
))
stopifnot(
  identical(rarefied_counts, rarefied_repeat),
  all(colSums(rarefied_counts) == rarefaction_depth)
)

raw_presence_core <- rowMeans(counts > 0L) >= primary_prevalence
rarefied_one_read_prevalence <- rowMeans(rarefied_counts > 0L)
rarefied_two_read_prevalence <- rowMeans(rarefied_counts >= 2L)
rarefied_one_read_core <-
  rarefied_one_read_prevalence >= primary_prevalence
rarefied_two_read_core <-
  rarefied_two_read_prevalence >= primary_prevalence

depth_sensitivity <- data.frame(
  Definition = c(
    "Raw presence", "Raw 0.01%", "Rarefied one read", "Rarefied two reads"
  ),
  CoreFeatures = c(
    sum(raw_presence_core),
    sum(global_core),
    sum(rarefied_one_read_core),
    sum(rarefied_two_read_core)
  ),
  JaccardWithPrimary = c(
    jaccard(raw_presence_core, global_core),
    1,
    jaccard(rarefied_one_read_core, global_core),
    jaccard(rarefied_two_read_core, global_core)
  ),
  stringsAsFactors = FALSE
)
depth_sensitivity
```

### 6. 建立互斥 feature states，并计算 local rare mass

```{r}
#| label: classify-feature-states
feature_state <- ifelse(
  global_core,
  "Primary core",
  ifelse(
    rowSums(counts) <= 10L & positive_samples <= 2L,
    "Sampling-limited",
    ifelse(
      feature_equal_mean < primary_rare_threshold & feature_maximum >= 0.01,
      "Conditionally rare",
      ifelse(
        feature_maximum < primary_rare_threshold,
        "Persistently rare",
        "Intermediate"
      )
    )
  )
)
state_levels <- c(
  "Primary core", "Conditionally rare", "Persistently rare",
  "Sampling-limited", "Intermediate"
)
feature_state <- factor(feature_state, levels = state_levels)

feature_state_summary <- do.call(rbind, lapply(state_levels, function(state) {
  mask <- feature_state == state
  data.frame(
    FeatureState = state,
    Features = sum(mask),
    FeatureFraction = mean(mask),
    EqualSampleAbundanceMass = sum(feature_equal_mean[mask]),
    stringsAsFactors = FALSE
  )
}))
stopifnot(
  sum(feature_state_summary$Features) == nrow(counts),
  abs(sum(feature_state_summary$EqualSampleAbundanceMass) - 1) <= 1e-12
)
feature_state_summary
```

```{r}
#| label: calculate-local-rare-mass
rare_thresholds <- c(0.0001, 0.0005, 0.001, 0.005)
rare_threshold_labels <- c("0.01%", "0.05%", "0.1%", "0.5%")
rare_sample_rows <- list()
for (threshold_i in seq_along(rare_thresholds)) {
  threshold <- rare_thresholds[[threshold_i]]
  rare_mass <- colSums(
    relative_feature *
      (relative_feature > 0 & relative_feature < threshold)
  )
  rare_sample_rows[[threshold_i]] <- data.frame(
    SampleID = colnames(counts),
    GroupCode = metadata[colnames(counts), "Group"],
    Group = unname(group_display[metadata[colnames(counts), "Group"]]),
    Type = metadata[colnames(counts), "Type"],
    Saline = metadata[colnames(counts), "Saline"],
    RareThreshold = threshold,
    ThresholdLabel = rare_threshold_labels[[threshold_i]],
    RareMass = rare_mass,
    stringsAsFactors = FALSE
  )
}
rare_mass_all_thresholds <- do.call(rbind, rare_sample_rows)
rare_mass_by_sample <- subset(
  rare_mass_all_thresholds,
  RareThreshold == primary_rare_threshold
)

rare_threshold_sensitivity <- do.call(
  rbind,
  lapply(seq_along(rare_thresholds), function(i) {
    x <- subset(
      rare_mass_all_thresholds,
      RareThreshold == rare_thresholds[[i]]
    )
    rows <- list(data.frame(
      GroupCode = "ALL",
      Group = "All samples",
      RareThreshold = rare_thresholds[[i]],
      ThresholdLabel = rare_threshold_labels[[i]],
      Samples = nrow(x),
      MeanRareMass = mean(x$RareMass),
      MinimumRareMass = min(x$RareMass),
      MaximumRareMass = max(x$RareMass),
      stringsAsFactors = FALSE
    ))
    for (group_code in group_codes) {
      values <- x$RareMass[x$GroupCode == group_code]
      rows[[length(rows) + 1L]] <- data.frame(
        GroupCode = group_code,
        Group = unname(group_display[group_code]),
        RareThreshold = rare_thresholds[[i]],
        ThresholdLabel = rare_threshold_labels[[i]],
        Samples = length(values),
        MeanRareMass = mean(values),
        MinimumRareMass = min(values),
        MaximumRareMass = max(values),
        stringsAsFactors = FALSE
      )
    }
    do.call(rbind, rows)
  })
)
subset(rare_threshold_sensitivity, GroupCode == "ALL")
```

### 7. 保存完整 feature 表和敏感性账本

```{r}
#| label: save-core-rare-audit-tables
result_dir <- "results/28-core-rare-biosphere"
dir.create(result_dir, recursive = TRUE, showWarnings = FALSE)

feature_occupancy_abundance <- data.frame(
  FeatureID = rownames(counts),
  FeatureState = as.character(feature_state),
  TotalReads = rowSums(counts),
  PositiveSamples = positive_samples,
  RawPresence = positive_samples / ncol(counts),
  DetectedSamples = detected_samples,
  Prevalence = global_prevalence,
  EqualSampleMean = feature_equal_mean,
  PooledReadFraction = feature_pooled,
  MaximumSampleAbundance = feature_maximum,
  PrimaryCore = global_core,
  IWPrevalence = group_prevalence[["IW"]],
  CWPrevalence = group_prevalence[["CW"]],
  TWPrevalence = group_prevalence[["TW"]],
  BestRank = best_rank,
  BestTaxon = best_taxon,
  DisplayLabel = display_label,
  Lineage = lineage,
  stringsAsFactors = FALSE,
  check.names = FALSE
)

core_feature_taxonomy <- data.frame(
  FeatureID = rownames(counts)[global_core],
  taxonomy_clean[global_core, , drop = FALSE],
  DetectedSamples = detected_samples[global_core],
  Prevalence = global_prevalence[global_core],
  EqualSampleMean = feature_equal_mean[global_core],
  MaximumSampleAbundance = feature_maximum[global_core],
  stringsAsFactors = FALSE,
  check.names = FALSE
)
core_feature_taxonomy <- core_feature_taxonomy[
  order(core_feature_taxonomy$EqualSampleMean, decreasing = TRUE),
  , drop = FALSE
]

rarefaction_ledger <- data.frame(
  SampleID = colnames(counts),
  GroupCode = metadata[colnames(counts), "Group"],
  OriginalLibrarySize = sample_depths,
  RarefactionDepth = rarefaction_depth,
  RarefiedLibrarySize = colSums(rarefied_counts),
  ReadsDiscarded = sample_depths - colSums(rarefied_counts),
  Seed = primary_seed,
  stringsAsFactors = FALSE
)

readr::write_tsv(
  feature_occupancy_abundance,
  file.path(result_dir, "article-feature-occupancy-abundance.tsv")
)
readr::write_tsv(
  core_feature_taxonomy,
  file.path(result_dir, "article-core-feature-taxonomy.tsv")
)
readr::write_tsv(
  group_core_summary,
  file.path(result_dir, "article-group-core-summary.tsv")
)
readr::write_tsv(
  core_membership_patterns,
  file.path(result_dir, "article-core-membership-patterns.tsv")
)
readr::write_tsv(
  core_threshold_sensitivity,
  file.path(result_dir, "article-core-threshold-sensitivity.tsv")
)
readr::write_tsv(
  detection_count_audit,
  file.path(result_dir, "article-detection-count-audit.tsv")
)
readr::write_tsv(
  rarefaction_ledger,
  file.path(result_dir, "article-rarefaction-ledger.tsv")
)
readr::write_tsv(
  depth_sensitivity,
  file.path(result_dir, "article-depth-sensitivity.tsv")
)
readr::write_tsv(
  feature_state_summary,
  file.path(result_dir, "article-feature-state-summary.tsv")
)
readr::write_tsv(
  rare_mass_by_sample,
  file.path(result_dir, "article-rare-mass-by-sample.tsv")
)
readr::write_tsv(
  rare_threshold_sensitivity,
  file.path(result_dir, "article-rare-threshold-sensitivity.tsv")
)
```

## 出版级美化：四张图拆开回答四个问题 {#sec-publication}

### 1. Occupancy–abundance：core、rare 与中间状态放在同一坐标系

```{r}
#| label: fig-core-occupancy-abundance
#| fig-cap: "Feature-level abundance–occupancy 与互斥状态。"
#| fig-width: 7.2
#| fig-height: 5.2
state_colours <- c(
  `Primary core` = "#0072B2",
  `Conditionally rare` = "#D55E00",
  `Persistently rare` = "#56B4E9",
  `Sampling-limited` = "#9CA3AF",
  Intermediate = "#CC79A7"
)
occupancy_plot_data <- feature_occupancy_abundance
occupancy_plot_data$FeatureState <- factor(
  occupancy_plot_data$FeatureState,
  levels = state_levels
)
core_label_ids <- head(
  rownames(counts)[global_core][order(
    feature_equal_mean[global_core], decreasing = TRUE
  )],
  5L
)
conditional_mask <- feature_state == "Conditionally rare"
conditional_label_ids <- head(
  rownames(counts)[conditional_mask][order(
    feature_maximum[conditional_mask], decreasing = TRUE
  )],
  4L
)
occupancy_labels <- subset(
  occupancy_plot_data,
  FeatureID %in% c(core_label_ids, conditional_label_ids)
)
occupancy_labels$PointLabel <- paste0(
  occupancy_labels$DisplayLabel,
  " (",
  occupancy_labels$FeatureID,
  ")"
)

occupancy_plot <- ggplot2::ggplot(
  occupancy_plot_data,
  ggplot2::aes(
    x = Prevalence,
    y = EqualSampleMean,
    colour = FeatureState
  )
) +
  ggplot2::geom_hline(
    yintercept = primary_rare_threshold,
    colour = "#6B7280",
    linewidth = 0.45,
    linetype = "22"
  ) +
  ggplot2::geom_vline(
    xintercept = primary_prevalence,
    colour = "#1F2937",
    linewidth = 0.55,
    linetype = "22"
  ) +
  ggplot2::geom_point(size = 1.15, alpha = 0.58) +
  ggrepel::geom_text_repel(
    data = occupancy_labels,
    ggplot2::aes(label = PointLabel),
    seed = primary_seed,
    family = font_pub,
    size = 2.25,
    colour = "#17202A",
    box.padding = 0.25,
    point.padding = 0.15,
    min.segment.length = 0,
    max.overlaps = Inf,
    show.legend = FALSE
  ) +
  ggplot2::scale_colour_manual(values = state_colours, drop = FALSE) +
  ggplot2::scale_x_continuous(
    limits = c(0, 1.01),
    breaks = seq(0, 1, by = 0.2),
    labels = scales::label_percent(accuracy = 1),
    expand = ggplot2::expansion(mult = c(0.005, 0.01))
  ) +
  ggplot2::scale_y_log10(
    labels = scales::label_percent(accuracy = 0.001),
    expand = ggplot2::expansion(mult = c(0.04, 0.16))
  ) +
  ggplot2::annotation_logticks(sides = "l", linewidth = 0.25) +
  ggplot2::labs(
    title = "Core membership depends on an explicit abundance–occupancy rule",
    subtitle = "Primary core: at least 0.01% abundance in at least 80% of 90 samples",
    x = "Prevalence at the 0.01% detection threshold",
    y = "Equal-sample mean relative abundance",
    colour = "Feature state",
    caption = paste(
      "Each point is one feature/OTU; all-read denominators and equal sample weights are retained.",
      "The horizontal guide marks 0.1% mean abundance, not a core boundary."
    )
  ) +
  theme_pub(base_size = 8.5) +
  ggplot2::theme(
    legend.position = "bottom",
    panel.grid.minor = ggplot2::element_blank()
  )

save_pub(
  occupancy_plot,
  "figures/28-occupancy-abundance",
  width = 183,
  height = 132
)
occupancy_plot
```

纵虚线右侧是 prevalence ≥80%，但只有满足单样本 0.01% detection rule 的 feature 才能到达这里。横虚线只标记全局均值 0.1%，不是 core 判定线；右下区域因此可以出现“稳定检出但平均丰度不高”的 core。

### 2. Group-core membership：交集图展示集合，不展示显著性

```{r}
#| label: fig-group-core-membership
#| fig-cap: "相同阈值下三个湿地组的 core membership pattern。"
#| fig-width: 6.7
#| fig-height: 4.8
membership_plot_data <- subset(
  core_membership_patterns,
  Pattern != "None"
)
membership_plot_data <- membership_plot_data[
  order(membership_plot_data$CoreFeatures, decreasing = TRUE),
  , drop = FALSE
]
membership_plot_data$X <- seq_len(nrow(membership_plot_data))
membership_plot_data$PatternLabel <- gsub(
  " \\+ ",
  " · ",
  membership_plot_data$Pattern
)
membership_y <- c(IW = -18, CW = -39, TW = -60)
membership_grid <- do.call(rbind, lapply(
  seq_len(nrow(membership_plot_data)),
  function(i) {
    data.frame(
      X = membership_plot_data$X[[i]],
      GroupCode = group_codes,
      Y = unname(membership_y[group_codes]),
      Active = as.logical(membership_plot_data[i, group_codes]),
      stringsAsFactors = FALSE
    )
  }
))
membership_segments <- do.call(rbind, lapply(
  seq_len(nrow(membership_plot_data)),
  function(i) {
    active_y <- membership_y[group_codes[
      as.logical(membership_plot_data[i, group_codes])
    ]]
    data.frame(
      X = membership_plot_data$X[[i]],
      YMin = min(active_y),
      YMax = max(active_y),
      stringsAsFactors = FALSE
    )
  }
))

membership_plot <- ggplot2::ggplot(
  membership_plot_data,
  ggplot2::aes(x = X)
) +
  ggplot2::geom_col(
    ggplot2::aes(y = CoreFeatures),
    width = 0.68,
    fill = "#0072B2"
  ) +
  ggplot2::geom_text(
    ggplot2::aes(y = CoreFeatures, label = CoreFeatures),
    vjust = -0.35,
    family = font_pub,
    size = 2.8
  ) +
  ggplot2::geom_segment(
    data = membership_segments,
    ggplot2::aes(x = X, xend = X, y = YMin, yend = YMax),
    inherit.aes = FALSE,
    linewidth = 0.75,
    colour = "#374151"
  ) +
  ggplot2::geom_point(
    data = membership_grid,
    ggplot2::aes(x = X, y = Y),
    inherit.aes = FALSE,
    size = 3.1,
    shape = 21,
    stroke = 0.45,
    colour = "#B8C0CC",
    fill = "white"
  ) +
  ggplot2::geom_point(
    data = subset(membership_grid, Active),
    ggplot2::aes(x = X, y = Y),
    inherit.aes = FALSE,
    size = 3.1,
    colour = "#17202A"
  ) +
  ggplot2::annotate(
    "text",
    x = 0.38,
    y = unname(membership_y),
    label = group_codes,
    hjust = 0,
    family = font_pub,
    size = 2.7,
    fontface = "bold"
  ) +
  ggplot2::scale_x_continuous(
    breaks = membership_plot_data$X,
    labels = membership_plot_data$PatternLabel,
    limits = c(0.3, nrow(membership_plot_data) + 0.55),
    expand = ggplot2::expansion(mult = c(0, 0))
  ) +
  ggplot2::scale_y_continuous(
    breaks = c(0, 50, 100, 150),
    labels = c("0", "50", "100", "150"),
    limits = c(-72, 190),
    expand = ggplot2::expansion(mult = c(0, 0.015))
  ) +
  ggplot2::labs(
    title = "Group cores overlap, but they are not the global core",
    subtitle = "The same 0.01% detection and 80% prevalence rules are applied within each 30-sample group",
    x = "Group-core membership pattern",
    y = "Features",
    caption = paste(
      "The seven non-empty intersections contain 425 features; 59 are core in all three groups.",
      "IW, inland; CW, coastal; TW, Tibetan wetland."
    )
  ) +
  theme_pub(base_size = 8.5) +
  ggplot2::theme(
    legend.position = "none",
    panel.grid.major.x = ggplot2::element_blank(),
    panel.grid.minor = ggplot2::element_blank(),
    axis.text.x = ggplot2::element_text(angle = 24, hjust = 1),
    axis.ticks.y = ggplot2::element_blank()
  )

save_pub(
  membership_plot,
  "figures/28-group-core-membership",
  width = 165,
  height = 118
)
membership_plot
```

`TW only` 有 166 个 feature，并不等于它们在 Tibetan wetland “显著富集”。Membership 只说明达到阈值；若要比较 abundance 或 prevalence，还需要与研究设计匹配的模型、effect size 和多重检验。

### 3. Threshold × depth heatmap：把敏感性放进主结果

```{r}
#| label: fig-core-threshold-depth-sensitivity
#| fig-cap: "Detection、prevalence 与固定测序深度对 core 数量的影响。"
#| fig-width: 6.9
#| fig-height: 4.6
fixed_depth_rows <- list()
for (prevalence_threshold in prevalence_thresholds) {
  fixed_depth_rows[[length(fixed_depth_rows) + 1L]] <- data.frame(
    DetectionLabel = c("One read", "Two reads"),
    PrevalenceThreshold = prevalence_threshold,
    PrevalenceLabel = scales::percent(prevalence_threshold, accuracy = 1),
    CoreFeatures = c(
      sum(rarefied_one_read_prevalence >= prevalence_threshold),
      sum(rarefied_two_read_prevalence >= prevalence_threshold)
    ),
    stringsAsFactors = FALSE
  )
}
fixed_depth_sensitivity <- do.call(rbind, fixed_depth_rows)
threshold_plot_data <- rbind(
  data.frame(
    Panel = "Raw libraries",
    DetectionLabel = core_threshold_sensitivity$DetectionLabel,
    PrevalenceLabel = core_threshold_sensitivity$PrevalenceLabel,
    CoreFeatures = core_threshold_sensitivity$CoreFeatures,
    stringsAsFactors = FALSE
  ),
  data.frame(
    Panel = "10,000-read branch",
    DetectionLabel = fixed_depth_sensitivity$DetectionLabel,
    PrevalenceLabel = fixed_depth_sensitivity$PrevalenceLabel,
    CoreFeatures = fixed_depth_sensitivity$CoreFeatures,
    stringsAsFactors = FALSE
  )
)
threshold_plot_data$DetectionLabel <- factor(
  threshold_plot_data$DetectionLabel,
  levels = c(detection_labels, "One read", "Two reads")
)
threshold_plot_data$PrevalenceLabel <- factor(
  threshold_plot_data$PrevalenceLabel,
  levels = scales::percent(prevalence_thresholds, accuracy = 1)
)
threshold_plot_data$Panel <- factor(
  threshold_plot_data$Panel,
  levels = c("Raw libraries", "10,000-read branch")
)
primary_tiles <- subset(
  threshold_plot_data,
  (Panel == "Raw libraries" &
    DetectionLabel == "0.01%" & PrevalenceLabel == "80%") |
    (Panel == "10,000-read branch" &
      DetectionLabel == "One read" & PrevalenceLabel == "80%")
)
primary_rarefied_jaccard <- jaccard(
  global_core,
  rarefied_one_read_core
)

threshold_plot <- ggplot2::ggplot(
  threshold_plot_data,
  ggplot2::aes(
    x = DetectionLabel,
    y = PrevalenceLabel,
    fill = CoreFeatures
  )
) +
  ggplot2::geom_tile(colour = "white", linewidth = 0.7) +
  ggplot2::geom_tile(
    data = primary_tiles,
    fill = NA,
    colour = "#D55E00",
    linewidth = 1.15
  ) +
  ggplot2::geom_text(
    ggplot2::aes(label = scales::comma(CoreFeatures)),
    family = font_pub,
    size = 3
  ) +
  ggplot2::facet_grid(
    . ~ Panel,
    scales = "free_x",
    space = "free_x"
  ) +
  ggplot2::scale_fill_gradientn(
    colours = c(
      "#F7FBFF", "#C6DBEF", "#6BAED6", "#2171B5", "#08306B"
    ),
    trans = "sqrt",
    labels = scales::label_comma()
  ) +
  ggplot2::labs(
    title = "Core size changes with detection, prevalence and sequencing depth",
    subtitle = "Raw thresholds use all reads; the fixed-depth branch uses seed 20260728 and is a sensitivity analysis",
    x = "Detection rule",
    y = "Minimum prevalence",
    fill = "Core features",
    caption = paste0(
      "Orange outlines compare the primary raw core (97) with the rarefied one-read core (167) at 80%; ",
      "Jaccard = ", sprintf("%.3f", primary_rarefied_jaccard), "."
    )
  ) +
  theme_pub(base_size = 9) +
  ggplot2::theme(
    legend.position = "bottom",
    panel.grid = ggplot2::element_blank(),
    axis.text.x = ggplot2::element_text(angle = 24, hjust = 1),
    strip.text = ggplot2::element_text(size = 9)
  )

save_pub(
  threshold_plot,
  "figures/28-threshold-depth-sensitivity",
  width = 170,
  height = 112
)
threshold_plot
```

如果主结论只在单一阈值格子出现，Methods 应承认其脆弱性。阈值网格不要求找到一个“结果最好看”的格子，而是让读者看到结论对操作定义的依赖程度。

### 4. Rare mass：同时展示单样本分布和阈值敏感性

```{r}
#| label: fig-rare-biosphere-mass
#| fig-cap: "四个 local rare-abundance 阈值下的单样本 rare mass。"
#| fig-width: 6.9
#| fig-height: 4.7
group_colours <- c(
  `Inland wetland` = "#E69F00",
  `Coastal wetland` = "#0072B2",
  `Tibetan wetland` = "#009E73"
)
rare_plot_data <- rare_mass_all_thresholds
rare_plot_data$ThresholdLabel <- factor(
  rare_plot_data$ThresholdLabel,
  levels = rare_threshold_labels
)
rare_plot_data$Group <- factor(
  rare_plot_data$Group,
  levels = unname(group_display[group_codes])
)
rare_group_means <- subset(
  rare_threshold_sensitivity,
  GroupCode %in% group_codes
)
rare_group_means$ThresholdLabel <- factor(
  rare_group_means$ThresholdLabel,
  levels = rare_threshold_labels
)
rare_group_means$Group <- factor(
  rare_group_means$Group,
  levels = unname(group_display[group_codes])
)

rare_plot <- ggplot2::ggplot(
  rare_plot_data,
  ggplot2::aes(
    x = ThresholdLabel,
    y = RareMass,
    fill = Group,
    colour = Group
  )
) +
  ggplot2::annotate(
    "rect",
    xmin = 2.5,
    xmax = 3.5,
    ymin = -Inf,
    ymax = Inf,
    fill = "#F0E442",
    alpha = 0.10
  ) +
  ggplot2::geom_boxplot(
    width = 0.68,
    outlier.shape = NA,
    alpha = 0.35,
    position = ggplot2::position_dodge(width = 0.78),
    linewidth = 0.45
  ) +
  ggplot2::geom_point(
    size = 0.85,
    alpha = 0.30,
    position = ggplot2::position_jitterdodge(
      jitter.width = 0.11,
      dodge.width = 0.78,
      seed = primary_seed
    )
  ) +
  ggplot2::geom_line(
    data = rare_group_means,
    ggplot2::aes(y = MeanRareMass, group = Group),
    position = ggplot2::position_dodge(width = 0.78),
    linewidth = 0.9
  ) +
  ggplot2::geom_point(
    data = rare_group_means,
    ggplot2::aes(y = MeanRareMass),
    position = ggplot2::position_dodge(width = 0.78),
    size = 2.2,
    shape = 21,
    stroke = 0.7
  ) +
  ggplot2::scale_fill_manual(values = group_colours, drop = FALSE) +
  ggplot2::scale_colour_manual(values = group_colours, drop = FALSE) +
  ggplot2::scale_y_continuous(
    breaks = seq(0, 0.8, by = 0.2),
    labels = scales::label_percent(accuracy = 1),
    expand = ggplot2::expansion(mult = c(0, 0.01))
  ) +
  ggplot2::coord_cartesian(ylim = c(0, 0.93)) +
  ggplot2::labs(
    title = "The measured rare-biosphere mass is threshold dependent",
    subtitle = "Local rare mass sums features below the selected abundance threshold within each sample",
    x = "Local rare-abundance threshold",
    y = "Relative-abundance mass below threshold",
    fill = "Wetland group",
    colour = "Wetland group",
    caption = paste(
      "The highlighted 0.1% rule gives a 44.2% equal-sample mean (range 23.3–59.4%).",
      "Points are samples; lines connect descriptive group means without hypothesis tests."
    )
  ) +
  theme_pub(base_size = 8.8) +
  ggplot2::theme(
    legend.position = "bottom",
    panel.grid.major.x = ggplot2::element_blank()
  )

save_pub(
  rare_plot,
  "figures/28-rare-biosphere-mass",
  width = 170,
  height = 116
)
rare_plot
```

0.01%、0.05%、0.1%、0.5% 四个阈值的总体 rare-mass 均值依次为 10.47%、31.86%、44.15%、73.65%。因此“稀有生物圈占比”必须和阈值同句出现，不能只报告一个脱离定义的百分比。

```{r}
#| label: verify-core-rare-audit
#| echo: false
expected_threshold_counts <- c(
  1499L, 334L, 166L, 27L,
  404L, 97L, 53L, 10L,
  48L, 9L, 5L, 0L,
  16L, 0L, 0L, 0L
)
stopifnot(
  sum(global_core) == 97L,
  abs(sum(feature_equal_mean[global_core]) - 0.170361211031733) <= 1e-12,
  identical(unname(group_core_summary$CoreFeatures), c(166L, 160L, 278L)),
  shared_three == 59L,
  group_union == 425L,
  identical(core_threshold_sensitivity$CoreFeatures, expected_threshold_counts),
  identical(depth_sensitivity$CoreFeatures, c(334L, 97L, 167L, 52L)),
  abs(primary_rarefied_jaccard - 0.580838323353293) <= 1e-12,
  identical(feature_state_summary$Features, c(97L, 200L, 8407L, 1155L, 3769L)),
  abs(mean(rare_mass_by_sample$RareMass) - 0.441501476980241) <= 1e-12
)

audit_path <- file.path(result_dir, "validation-checks.tsv")
if (file.exists(audit_path)) {
  validation_checks <- readr::read_tsv(
    audit_path,
    show_col_types = FALSE,
    progress = FALSE
  )
  stopifnot(
    nrow(validation_checks) == 320L,
    all(validation_checks$status == "PASS")
  )
  data.frame(
    Validation = "Repository QA",
    Passed = sum(validation_checks$status == "PASS"),
    Total = nrow(validation_checks)
  )
} else {
  data.frame(
    Validation = "Inline reproducibility checks",
    Passed = 10L,
    Total = 10L
  )
}
```

## 常见坑 {#sec-pitfalls}

::: {.callout-caution title="坑 1：只写‘出现在大多数样本’"}
必须同时报告 feature rank、样本集合、detection threshold、prevalence threshold 和 `>`/`>=` 边界。否则另一个分析者无法重建 core 集合。
:::

::: {.callout-caution title="坑 2：先把所有 Unknown genus 合并，再叫它 core taxon"}
多个无 genus 注释的 feature 被聚合后几乎必然获得更高 occupancy。Core 应先在 ASV/OTU 层判定；taxonomy 用于解释和汇总，不应创造一个人工的高 prevalence feature。
:::

::: {.callout-caution title="坑 3：把 1 read 当成各样本相同的 detection limit"}
原始文库越深，1 read 对应的相对丰度越低。至少同时展示相对丰度阈值对应的 read 数，并用固定深度或其他 detection model 检查敏感性。
:::

::: {.callout-caution title="坑 4：把 rarefaction 结果当作唯一真值"}
稀释会丢弃 reads，而且具体矩阵依赖随机抽样。固定 seed、记录丢弃 reads，把它用于 depth sensitivity；不要用一次抽样覆盖主相对丰度结果。
:::

::: {.callout-caution title="坑 5：把 low reads 写成生态稀有"}
总 reads ≤10 且只出现于 ≤2 个样本，首先意味着证据有限，也可能涉及测序错误、污染或标签跳跃。没有技术验证时，最多标为 `Sampling-limited`。
:::

::: {.callout-caution title="坑 6：把横断面的 conditionally rare 写成激活"}
本页只能识别“全局均值低、但在部分样本达到较高相对丰度”的模式。要证明时间上的稀有→优势转换，需要同一系统的纵向重复采样和相应模型。
:::

::: {.callout-caution title="坑 7：把相对丰度写成绝对细胞量、活性或功能"}
Core 和 rare 都由相对 read composition 定义。没有绝对负荷、RNA/代谢证据或功能实验时，不能推出细胞数量、活性、稳定性或功能贡献。
:::

::: {.callout-caution title="坑 8：对三组做检验，却忽略设计边界"}
示例 metadata 中 `Group`、`Type` 与 `Saline` 结构重叠，且没有 site、block 或 subject ID。本页只做描述性集合与敏感性分析，不把组间差异写成独立环境因素效应。
:::

## 这段 Methods 怎么写 {#sec-methods}

> Core-microbiome membership was evaluated at the unaggregated feature/OTU level from the unrarefied count table. Counts were converted to within-sample relative abundances using all reads as the denominator. A feature was considered detected when its relative abundance was greater than or equal to 0.01%, and the global core was defined as features detected in at least 80% of the 90 samples. The identical detection and prevalence rules were applied separately to each 30-sample wetland group, and global, shared, and group-specific core sets were reported separately. Sensitivity analyses crossed detection thresholds of presence, 0.01%, 0.05%, and 0.1% with prevalence thresholds of 50%, 80%, 90%, and 100%. Sequencing-depth sensitivity was assessed after rarefying every sample to 10,000 reads with seed 20260728; this branch was not used as the primary abundance estimate. Local rare-biosphere mass was defined per sample as the summed relative abundance of detected features below 0.1%, with 0.01%, 0.05%, and 0.5% retained as sensitivity thresholds. Feature-state and group-set summaries were descriptive, and no absolute-abundance, activity, functional, or group-effect inference was made.

替换样本数、阈值、rarefaction depth 和分组变量即可。若你的 feature 是 ASV，应把 `feature/OTU` 改成 `ASV`；若主分析在 genus 层完成，必须说明聚合方式以及 Unknown 是否按 lineage 分开，不能沿用这里的 feature-level 描述。

## 换成你自己的数据怎么做 {#sec-own-data}

### 1. 只替换三件套路径和分组列

```{r}
#| eval: false
input_paths <- c(
  otutab = "your_data/otutab.tsv",
  taxonomy = "your_data/taxonomy.tsv",
  metadata = "your_data/metadata.tsv"
)
group_column <- "Treatment"
```

`otutab` 必须是 feature × sample；`taxonomy` 行名必须与 feature 完全一致；`metadata` 行名必须覆盖全部样本。技术重复应先按预声明规则恢复为生物学样本单位。

### 2. 在看结果前写下主合同

```{r}
#| eval: false
primary_feature_level <- "ASV"
primary_detection <- 0.0001
primary_prevalence <- 0.80
primary_rare_threshold <- 0.001
primary_denominator <- "all reads within each sample"
primary_sample_weight <- "equal biological samples"
primary_seed <- 20260728L
```

阈值应结合 negative controls、mock community、测序深度和研究问题预先选择。不要看完哪组 core 更多后再调整阈值。

### 3. taxonomy 只有一列字符串时，先拆成七列

```{r}
#| eval: false
taxonomy_raw <- readr::read_tsv(
  "your_data/taxonomy-single-column.tsv",
  show_col_types = FALSE
)
rank_names_7 <- c(
  "Kingdom", "Phylum", "Class", "Order", "Family", "Genus", "Species"
)
parts <- strsplit(taxonomy_raw$Taxon, ";", fixed = TRUE)
taxonomy_matrix <- t(vapply(parts, function(x) {
  x <- trimws(x)
  length(x) <- length(rank_names_7)
  x
}, character(length(rank_names_7))))
taxonomy <- as.data.frame(taxonomy_matrix, stringsAsFactors = FALSE)
names(taxonomy) <- rank_names_7
rownames(taxonomy) <- taxonomy_raw$FeatureID
```

先在原始 feature 层完成 core 判定，再把 taxonomy 附回结果。若确实要做 genus-level core，应按完整 lineage 聚合，不能把所有空 genus 合成一个标签。

### 4. 重复测量或不平衡设计要改变 prevalence 分母

纵向研究中，同一受试者的多个时间点不是相互独立的 20 个“个体”。可以先定义 subject-level occupancy，再定义 cohort-level core；也可以分时间窗计算并用混合模型分析。无论选哪种方法，都要把分母单位写成 subject、sample 还是 visit。

### 5. 最少保留这些审计输出

- feature-level abundance、occupancy、taxonomy 与状态全表；
- global core、各组 core、交集和并集成员表；
- detection × prevalence 完整阈值网格；
- 每个样本的 library depth 与阈值对应 read 数；
- 固定 seed、稀释深度、丢弃 reads 和集合 Jaccard；
- 每个样本的 local rare mass 与阈值敏感性；
- 图形尺寸、字体、PDF/SVG/PNG/TIFF 格式审计。

## 参考 {#sec-references}

1. An J, Liu C, Wang Q, et al. Soil bacterial community structure in Chinese wetlands. *Geoderma*. 2019;337:290–299. [doi:10.1016/j.geoderma.2018.09.035](https://doi.org/10.1016/j.geoderma.2018.09.035).
2. Liu C, Cui Y, Li X, Yao M. microeco: an R package for data mining in microbial community ecology. *FEMS Microbiology Ecology*. 2021;97(2):fiaa255. [doi:10.1093/femsec/fiaa255](https://doi.org/10.1093/femsec/fiaa255).
3. Neu AT, Allen EE, Roy K. Defining and quantifying the core microbiome: Challenges and prospects. *Proceedings of the National Academy of Sciences*. 2021;118(51):e2104429118. [doi:10.1073/pnas.2104429118](https://doi.org/10.1073/pnas.2104429118).
4. Custer GF, Gans M, van Diepen LTA, Dini-Andreote F, Buerkle CA. Comparative analysis of core microbiome assignments: implications for ecological synthesis. *mSystems*. 2023;8(1):e01066-22. [doi:10.1128/msystems.01066-22](https://doi.org/10.1128/msystems.01066-22).
5. Salonen A, Salojärvi J, Lahti L, de Vos WM. The adult intestinal core microbiota is determined by analysis depth and health status. *Clinical Microbiology and Infection*. 2012;18(S4):16–20. [doi:10.1111/j.1469-0691.2012.03855.x](https://doi.org/10.1111/j.1469-0691.2012.03855.x).
6. Shade A, Jones SE, Caporaso JG, et al. Conditionally rare taxa disproportionately contribute to temporal changes in microbial diversity. *mBio*. 2014;5(4):e01371-14. [doi:10.1128/mBio.01371-14](https://doi.org/10.1128/mBio.01371-14).
7. Sogin ML, Morrison HG, Huber JA, et al. Microbial diversity in the deep sea and the underexplored rare biosphere. *Proceedings of the National Academy of Sciences*. 2006;103(32):12115–12120. [doi:10.1073/pnas.0605127103](https://doi.org/10.1073/pnas.0605127103).
8. Oksanen J, et al. [vegan: Community Ecology Package](https://cran.r-project.org/package=vegan).
9. Wickham H, et al. [ggplot2: Create Elegant Data Visualisations Using the Grammar of Graphics](https://ggplot2.tidyverse.org/).
