---
title: "CoDA 成分数据原理：为什么不能比原始丰度"
author: "微生物组分析最佳实践 · 16S 系列"
date: last-modified
format:
  html:
    toc: true
    toc-depth: 3
    code-fold: false
    code-tools: true
    code-copy: true
    number-sections: false
execute:
  eval: true
  freeze: auto
  warning: false
  message: false
fig-dpi: 300
fig-format: png
---

> **分析目标：**把 16S count table 当作成分数据（compositional data）审计，区分 raw reads、relative abundance 与 log-ratio 各自回答的问题，并用真实湿地数据演示 closure、reference frame 和 zero replacement。  
> **输入文件：**`data/small/otutab.tsv`、`taxonomy.tsv`、`metadata.tsv`。  
> **预计资源：**13,628 个 ASV、90 个样本、1,619,670 reads；普通笔记本通常少于 1 分钟、峰值内存低于 1 GB；三张图导出为 PDF/SVG/600 ppi PNG/LZW-TIFF。

## 微生物丰度是成分数据 {#sec-target}

[Gloor et al. (2017)](https://doi.org/10.3389/fmicb.2017.02224)系统解释了为什么高通量测序表是 composition，而不是绝对丰度表；原文为 CC BY。这里不复制原图，而是用公开湿地 16S 计数重绘三个更接近分析现场的证据：一次真实组成上的反事实闭合实验、同一属在三种测量尺度下的组间分布，以及 reference 改变时效应量如何移动。

::: {.callout-important title="先给结论"}
测序 reads 是在每个样本的有限文库中分配的份额。raw reads 同时受微生物组成和 library size 影响；relative abundance 消除了 library size，却引入总和固定为 1 的 closure；CLR/ALR 把问题改写为“某 taxon 相对一个 reference 变化多少”。因此，**“某菌的百分比下降”不等于“每克样本中的细胞数下降”**，而不说明 reference 的 log-ratio 也不是无条件的绝对变化。
:::

本页数据来自 `microeco` 2.0.0 随包分发的真实湿地 16S 数据，包含 conventional wetland（CW）、intensive wetland（IW）和 temporal wetland（TW）各 30 个样本。分析始终从三件套读起；属级已知 reads 仅占全部 reads 的一部分，未注释部分保留为 denominator residual，不被解释成一个生物学 taxon。

## 理论：读数只给比例尺，不给绝对刻度 {#sec-theory}

### 1. Closure 会把一个分子的变化传给所有分子

若样本的绝对数量向量为 $a=(a_1,\ldots,a_D)$，测序后常见的相对丰度是

$$
x_i = \mathcal{C}(a)_i = \frac{a_i}{\sum_{j=1}^D a_j},
\qquad \sum_i x_i=1.
$$

即便只有 $a_1$ 真正增加，分母也会变大，使所有 $i\ne1$ 的 $x_i$ 被动下降。这个负向联动来自数学闭合，不等于物种之间发生抑制。

### 2. Raw count 也不是 absolute abundance

对 feature $i$、样本 $s$，一个简化的观测模型是

$$
Y_{is}\mid N_s,p_{is}\sim\mathrm{Multinomial}(N_s,p_{is}),
$$

其中 $N_s$ 是 library size，$p_{is}$ 是测到的组成。`Y` 增加可能来自 `p` 增加，也可能只是该样本测得更深；PCR、提取和 16S copy number 还会带来 taxon-specific bias。因此不能直接把 raw reads 画成“菌量”。

### 3. Log-ratio 明确写出 reference frame

Additive log-ratio（ALR）比较 taxon $i$ 与 reference $r$：

$$
\operatorname{alr}_{i:r}=\log_2\frac{x_i}{x_r}.
$$

Centered log-ratio（CLR）使用样本内所有组成的几何均值 $g(x)$：

$$
\operatorname{clr}_i=\log_2\frac{x_i}{g(x)}.
$$

两者回答的都是相对问题。ALR 的 reference 必须稳定且有生物学含义；CLR 的 reference 是整套 feature 的几何均值，因此 feature filtering 与 zero replacement 都会改变坐标。

<details>
<summary><strong>深入：为什么 CLR 总和为 0，协方差仍是奇异的</strong></summary>

对任一样本，$\sum_i\operatorname{clr}(x_i)=0$。CLR 把 $D$ 维 composition 放在一个 $D-1$ 维子空间中，所以常规协方差矩阵不满秩。Aitchison geometry 使用 log-ratio 距离处理这个约束；不应把 CLR 后的每一列误当成彼此独立的普通连续变量。

</details>

## 准备工作 {#sec-setup}

<details>
<summary><strong>展开：安装依赖并定义出版级作图函数</strong></summary>

```{r}
#| eval: false
install.packages(c(
  "ggplot2", "ggrepel", "patchwork", "ragg", "readr", "scales",
  "svglite", "systemfonts"
))
```

整仓库使用者可改用 `source("R/theme_pub.R")`；单篇复现直接运行下面的内联定义：

```{r}
#| label: setup-coda-theme
library(ggplot2)

set.seed(20260730)
font_pub <- "DejaVu Sans"
pal_pub <- c(
  blue = "#0072B2", orange = "#E69F00", green = "#009E73",
  vermillion = "#D55E00", purple = "#CC79A7", sky = "#56B4E9",
  yellow = "#F0E442", grey = "#6B7280"
)
scale_color_pub <- function(..., values = unname(pal_pub)) {
  ggplot2::scale_color_manual(..., values = values)
}
scale_fill_pub <- function(..., values = unname(pal_pub)) {
  ggplot2::scale_fill_manual(..., values = values)
}
theme_pub <- function(base_size = 10, base_family = font_pub) {
  ggplot2::theme_bw(base_size = base_size, base_family = base_family) +
    ggplot2::theme(
      panel.grid.minor = ggplot2::element_blank(),
      panel.grid.major = ggplot2::element_line(
        colour = "#E6E6E6", linewidth = 0.25
      ),
      axis.text = ggplot2::element_text(colour = "#1A1A1A"),
      axis.title = ggplot2::element_text(colour = "#1A1A1A"),
      axis.ticks = ggplot2::element_line(
        colour = "#1A1A1A", linewidth = 0.3
      ),
      plot.title.position = "plot",
      plot.title = ggplot2::element_text(
        face = "bold", size = ggplot2::rel(1.15)
      ),
      plot.subtitle = ggplot2::element_text(colour = "#4D4D4D"),
      plot.caption = ggplot2::element_text(colour = "#666666", hjust = 0),
      strip.background = ggplot2::element_rect(
        fill = "#F2F2F2", colour = "#B3B3B3", linewidth = 0.3
      ),
      strip.text = ggplot2::element_text(face = "bold"),
      legend.key = ggplot2::element_blank(),
      legend.position = "top"
    )
}
save_pub <- function(
  plot, file_base, width = 89, height = 70, units = "mm",
  dpi = 600, write_svg = TRUE, write_tiff = TRUE,
  base_family = font_pub
) {
  dir.create(dirname(file_base), recursive = TRUE, showWarnings = FALSE)
  ggplot2::ggsave(
    paste0(file_base, ".pdf"), plot, width = width, height = height,
    units = units, device = grDevices::cairo_pdf,
    family = base_family, bg = "white"
  )
  if (write_svg) ggplot2::ggsave(
    paste0(file_base, ".svg"), plot, width = width, height = height,
    units = units, device = svglite::svglite, bg = "white"
  )
  ggplot2::ggsave(
    paste0(file_base, ".png"), plot, width = width, height = height,
    units = units, dpi = dpi, device = ragg::agg_png, bg = "white"
  )
  if (write_tiff) ggplot2::ggsave(
    paste0(file_base, ".tiff"), plot, width = width, height = height,
    units = units, dpi = dpi, device = ragg::agg_tiff,
    compression = "lzw", bg = "white"
  )
  invisible(plot)
}
```

</details>

## 可复制代码 {#sec-code}

### 1. 读取三件套并核对结构

```{r}
#| label: read-coda-triad
read_keyed_tsv <- function(path) {
  x <- readr::read_tsv(
    path, show_col_types = FALSE, progress = FALSE,
    name_repair = "minimal", na = character()
  )
  ids <- as.character(x[[1L]])
  stopifnot(!anyDuplicated(ids))
  out <- as.data.frame(x[-1L], check.names = FALSE)
  rownames(out) <- ids
  out
}

otutab_raw <- read_keyed_tsv("data/small/otutab.tsv")
taxonomy <- read_keyed_tsv("data/small/taxonomy.tsv")
metadata <- read_keyed_tsv("data/small/metadata.tsv")

otutab <- as.matrix(data.frame(
  lapply(otutab_raw, as.integer), check.names = FALSE
))
rownames(otutab) <- rownames(otutab_raw)
metadata$Group <- factor(metadata$Group, levels = c("CW", "IW", "TW"))

stopifnot(
  identical(rownames(otutab), rownames(taxonomy)),
  identical(colnames(otutab), rownames(metadata)),
  nrow(otutab) == 13628L,
  ncol(otutab) == 90L,
  sum(otutab) == 1619670L,
  all(otutab >= 0L),
  all(otutab == round(otutab))
)

head(otutab[, 1:5])
head(taxonomy)
head(metadata)
```

### 2. 按完整 lineage 聚合到 genus，并保留分母残差

```{r}
#| label: aggregate-coda-genus
rank_names <- c(
  "Kingdom", "Phylum", "Class", "Order", "Family", "Genus", "Species"
)
clean_taxon <- function(x) {
  x <- sub("^[A-Za-z]__", "", trimws(as.character(x)))
  x[
    is.na(x) | x == "" |
      grepl(
        "unclassified|unknown|unassigned|uncultured|metagenome",
        x, ignore.case = TRUE
      )
  ] <- NA_character_
  x
}
taxonomy_clean <- as.data.frame(
  lapply(taxonomy[rownames(otutab), rank_names], clean_taxon),
  check.names = FALSE
)

known_genus <- !is.na(taxonomy_clean$Genus)
lineage_key <- apply(
  taxonomy_clean[known_genus, rank_names[1:6], drop = FALSE],
  1L,
  function(x) paste(ifelse(is.na(x), "?", x), collapse = ";")
)
genus_counts <- rowsum(
  otutab[known_genus, , drop = FALSE], lineage_key, reorder = FALSE
)
genus_lineages <- rownames(genus_counts)
genus_labels <- vapply(
  strsplit(genus_lineages, ";", fixed = TRUE), tail, character(1), 1L
)
genus_ids <- make.unique(paste0("Genus:", genus_labels))
rownames(genus_counts) <- genus_ids

genus_info <- data.frame(
  FeatureID = genus_ids,
  DisplayTaxon = genus_labels,
  Lineage = genus_lineages,
  Reportable = TRUE,
  stringsAsFactors = FALSE,
  row.names = genus_ids
)
genus_counts <- rbind(
  genus_counts,
  Unclassified_residual = colSums(otutab[!known_genus, , drop = FALSE])
)
genus_info <- rbind(
  genus_info,
  data.frame(
    FeatureID = "Unclassified_residual",
    DisplayTaxon = "Unclassified residual",
    Lineage = "Unclassified at genus rank",
    Reportable = FALSE,
    row.names = "Unclassified_residual"
  )
)

data.frame(
  Samples = ncol(genus_counts),
  NamedGenera = sum(genus_info$Reportable),
  NamedReadFraction = sum(genus_counts[genus_info$Reportable, ]) / sum(otutab),
  LibraryMin = min(colSums(otutab)),
  LibraryMedian = median(colSums(otutab)),
  LibraryMax = max(colSums(otutab))
)
```

`Unclassified_residual`只让分母仍代表全部 reads；它不进入生物学命名、显著性列表或网络节点。

### 3. 在真实组成上制造一个“只有一个属增加”的反事实

```{r}
#| label: coda-closure-counterfactual
named_ids <- rownames(genus_info)[genus_info$Reportable]
target_id <- named_ids[which.max(rowSums(genus_counts[named_ids, , drop = FALSE]))]
target_label <- genus_info[target_id, "DisplayTaxon"]

# 90 个真实样本的平均 count composition；只把目标属乘以 4。
absolute_baseline <- rowMeans(genus_counts)
absolute_after <- absolute_baseline
absolute_after[target_id] <- 4 * absolute_after[target_id]

relative_baseline <- absolute_baseline / sum(absolute_baseline)
relative_after <- absolute_after / sum(absolute_after)
closure_audit <- data.frame(
  FeatureID = names(absolute_baseline),
  DisplayTaxon = genus_info[names(absolute_baseline), "DisplayTaxon"],
  AbsoluteFoldChange = absolute_after / absolute_baseline,
  RelativeFoldChange = relative_after / relative_baseline,
  Status = ifelse(names(absolute_baseline) == target_id, "Changed taxon", "Unchanged taxon"),
  stringsAsFactors = FALSE
)
closure_audit <- closure_audit[is.finite(closure_audit$RelativeFoldChange), ]

unchanged_relative_fold <- unique(round(
  closure_audit$RelativeFoldChange[closure_audit$Status == "Unchanged taxon"],
  12
))
stopifnot(
  length(unchanged_relative_fold) == 1L,
  unchanged_relative_fold < 1,
  all(closure_audit$AbsoluteFoldChange[
    closure_audit$Status == "Unchanged taxon"
  ] == 1)
)

closure_audit[order(closure_audit$RelativeFoldChange), ][1:8, ]
```

反事实中所有未改变属的 absolute fold change 都是 1；但 closure 后，它们共享同一个小于 1 的 relative fold change。这种同步下降完全由分母变化产生。

### 4. 同一属同时保留 raw、relative 与 CLR

```{r}
#| label: coda-three-scales
library_size <- colSums(otutab)
relative_all <- sweep(genus_counts, 2L, library_size, "/")
pseudocount <- 0.5
log_counts <- log2(genus_counts + pseudocount)
clr_all <- sweep(log_counts, 2L, colMeans(log_counts), "-")

measurement_views <- rbind(
  data.frame(
    SampleID = colnames(genus_counts), Group = metadata$Group,
    Scale = "Raw reads", Value = as.numeric(genus_counts[target_id, ])
  ),
  data.frame(
    SampleID = colnames(genus_counts), Group = metadata$Group,
    Scale = "Relative abundance (%)",
    Value = 100 * as.numeric(relative_all[target_id, ])
  ),
  data.frame(
    SampleID = colnames(genus_counts), Group = metadata$Group,
    Scale = "CLR abundance", Value = as.numeric(clr_all[target_id, ])
  )
)
measurement_views$Scale <- factor(
  measurement_views$Scale,
  levels = c("Raw reads", "Relative abundance (%)", "CLR abundance")
)

# Scale invariance: doubling every count in a sample leaves its composition unchanged.
sample_one <- genus_counts[, 1L]
stopifnot(all.equal(
  sample_one / sum(sample_one),
  (2 * sample_one) / sum(2 * sample_one),
  tolerance = 1e-14
))
```

CLR 中的 `0.5` 是显式 sensitivity parameter，不是“真实的半条 read”。正式分析要比较合理的 zero replacement，或使用能把采样不确定性纳入模型的方法。

### 5. 换三个 reference，看同一 contrast 如何移动

```{r}
#| label: coda-reference-frame
reference_candidates <- setdiff(
  named_ids[order(rowSums(genus_counts[named_ids, , drop = FALSE]), decreasing = TRUE)],
  target_id
)[1:3]

reference_effects <- do.call(rbind, lapply(reference_candidates, function(ref_id) {
  alr <- log2(
    (genus_counts[target_id, ] + pseudocount) /
      (genus_counts[ref_id, ] + pseudocount)
  )
  do.call(rbind, lapply(c("CW", "TW"), function(group_name) {
    data.frame(
      Contrast = paste0(group_name, " - IW"),
      Reference = genus_info[ref_id, "DisplayTaxon"],
      MedianLog2RatioDifference = median(alr[metadata$Group == group_name]) -
        median(alr[metadata$Group == "IW"]),
      stringsAsFactors = FALSE
    )
  }))
}))
reference_effects
```

ALR effect 的方向和大小属于“target 相对 reference”的性质。若三个 reference 给出不同结论，先审计 reference 的稳定性，而不是挑最显著的一条。

## 零值、分母与参考框架怎样改变结论？ {#sec-audit}

```{r}
#| label: coda-audit-table
coda_audit <- data.frame(
  InputOrClaim = c(
    "Raw reads", "Relative abundance", "CLR/ALR", "Zeros",
    "Taxonomy collapse", "Absolute claim"
  ),
  NaiveInterpretation = c(
    "Read count equals microbial load",
    "Percentage change equals absolute change",
    "Transformation removes all bias",
    "Add one without reporting it",
    "Merge every unknown label",
    "Infer cells per gram from 16S alone"
  ),
  UpgradedContract = c(
    "Model library size and method-specific sampling",
    "Report closure and denominator dependence",
    "State the reference frame and feature set",
    "Prespecify and sensitivity-test replacement",
    "Aggregate by full lineage; residual is not a taxon",
    "Collect QMP, qPCR/ddPCR, flow cytometry or spike-in data"
  ),
  stringsAsFactors = FALSE
)
knitr::kable(coda_audit, caption = "Compositional audit ledger")
```

最重要的升级不是在所有分析前机械地做 CLR，而是先写清 estimand：要比较**比例、相对某个 reference 的 abundance，还是单位样本中的绝对数量**。差异丰度、网络和多变量模型需要各自匹配的 composition-aware 方法；一个 transformation 不能替代研究设计、污染控制和测量校准。

## 出版级美化 {#sec-publication}

### 图 1：closure 把单一变化扩散到全部相对丰度

```{r}
#| label: fig-coda-closure
#| fig-width: 6.7
#| fig-height: 4.8
label_ids <- unique(c(
  target_id,
  head(
    names(sort(relative_baseline[named_ids], decreasing = TRUE)),
    8L
  )
))
closure_plot_data <- data.frame(
  FeatureID = names(relative_baseline),
  Before = as.numeric(relative_baseline),
  After = as.numeric(relative_after),
  Status = ifelse(names(relative_baseline) == target_id, "Changed taxon", "Unchanged taxon"),
  Label = ifelse(
    names(relative_baseline) %in% label_ids,
    genus_info[names(relative_baseline), "DisplayTaxon"],
    NA_character_
  )
)

closure_plot <- ggplot(
  closure_plot_data,
  aes(x = Before, y = After, colour = Status)
) +
  geom_abline(slope = 1, intercept = 0, linetype = "22", colour = "#777777") +
  geom_point(alpha = 0.72, size = 1.6) +
  ggrepel::geom_text_repel(
    aes(label = Label), family = font_pub, size = 2.5,
    min.segment.length = 0, max.overlaps = Inf, show.legend = FALSE
  ) +
  scale_x_log10(labels = scales::label_percent(accuracy = 0.01)) +
  scale_y_log10(labels = scales::label_percent(accuracy = 0.01)) +
  scale_colour_manual(values = c(
    "Changed taxon" = pal_pub[["vermillion"]],
    "Unchanged taxon" = pal_pub[["blue"]]
  )) +
  coord_equal() +
  labs(
    title = "Closure creates apparent changes in unchanged taxa",
    subtitle = paste0(
      target_label, " absolute abundance was multiplied by four; all other taxa were fixed"
    ),
    x = "Relative abundance before perturbation",
    y = "Relative abundance after perturbation",
    colour = "Counterfactual status",
    caption = "A point below the dashed identity line lost relative share, not absolute abundance."
  ) +
  theme_pub(base_size = 8.8) +
  theme(legend.position = "bottom")

save_pub(closure_plot, "figures/30-closure-artifact", width = 170, height = 122)
closure_plot
```

### 图 2：同一属的三种纵轴不是同一个 estimand

```{r}
#| label: fig-coda-three-scales
#| fig-width: 7.1
#| fig-height: 4.6
three_scales_plot <- ggplot(
  measurement_views,
  aes(x = Group, y = Value, fill = Group)
) +
  geom_boxplot(width = 0.58, outlier.shape = NA, alpha = 0.68) +
  geom_point(
    position = position_jitter(width = 0.09, height = 0, seed = 20260730),
    shape = 21, colour = "white", stroke = 0.25, size = 1.45, alpha = 0.75
  ) +
  facet_wrap(~Scale, scales = "free_y", nrow = 1L) +
  scale_fill_manual(values = c(
    CW = pal_pub[["blue"]], IW = pal_pub[["orange"]], TW = pal_pub[["green"]]
  )) +
  labs(
    title = paste0(target_label, " under three measurement scales"),
    subtitle = "Raw reads retain library size; relative and CLR values use different references",
    x = "Wetland group", y = "Observed value", fill = "Group",
    caption = "CLR used a 0.5-count replacement across the complete genus table including the residual."
  ) +
  theme_pub(base_size = 8.5) +
  theme(legend.position = "none")

save_pub(three_scales_plot, "figures/30-measurement-scales", width = 180, height = 116)
three_scales_plot
```

### 图 3：reference 不是图例细节，而是效应定义

```{r}
#| label: fig-coda-reference
#| fig-width: 6.7
#| fig-height: 4.2
reference_plot <- ggplot(
  reference_effects,
  aes(x = MedianLog2RatioDifference, y = Reference, colour = Contrast)
) +
  geom_vline(xintercept = 0, linetype = "22", colour = "#777777") +
  geom_segment(
    aes(x = 0, xend = MedianLog2RatioDifference, yend = Reference),
    linewidth = 0.65, alpha = 0.55
  ) +
  geom_point(size = 2.8) +
  scale_colour_manual(values = c(
    "CW - IW" = pal_pub[["blue"]], "TW - IW" = pal_pub[["vermillion"]]
  )) +
  labs(
    title = "The reference frame defines the reported effect",
    subtitle = paste0("Target: ", target_label, "; positive values favour the first group"),
    x = "Difference in median log2(target / reference)",
    y = "Reference genus", colour = "Contrast",
    caption = "References were the three most abundant named genera excluding the target."
  ) +
  theme_pub(base_size = 8.8) +
  theme(legend.position = "bottom")

save_pub(reference_plot, "figures/30-reference-frame", width = 170, height = 107)
reference_plot
```

```{r}
#| label: verify-coda-results
#| echo: false
stopifnot(
  target_id %in% rownames(genus_counts),
  length(reference_candidates) == 3L,
  nrow(reference_effects) == 6L,
  all(is.finite(reference_effects$MedianLog2RatioDifference)),
  all(file.exists(paste0(
    rep(c(
      "figures/30-closure-artifact", "figures/30-measurement-scales",
      "figures/30-reference-frame"
    ), each = 4L),
    rep(c(".pdf", ".svg", ".png", ".tiff"), times = 3L)
  )))
)
```

## 常见坑 {#sec-pitfalls}

::: {.callout-caution title="坑 1：把 raw reads 当作菌量"}
同一绝对样本多测一倍 reads，raw count 可近似翻倍。没有单位质量/体积、外标或总负荷测量时，reads 不是 cells、CFU 或 gene copies。
:::

::: {.callout-caution title="坑 2：把相对下降写成被抑制"}
一个优势 taxon 增加就能让其余份额全部下降。需要绝对定量、培养/干预或独立机制证据，才能把 closure pattern 升级为生态抑制。
:::

::: {.callout-caution title="坑 3：CLR 后直接写 fold change"}
CLR difference 是相对几何均值的 log-ratio difference，不是 absolute fold change。Methods 和坐标轴必须写清 reference frame。
:::

::: {.callout-caution title="坑 4：悄悄给所有零加 1"}
伪计数在低丰度 feature 上可主导 log-ratio。报告数值、应用位置和 sensitivity；不要在 count method 前先统一加伪计数。
:::

::: {.callout-caution title="坑 5：把所有 unknown 合成一个菌"}
不同 lineage 的未注释 feature 不能被解释成同一个 taxon。残差可用于守住 denominator，但不能进入 biomarker 名单。
:::

::: {.callout-caution title="坑 6：先看显著性再选 reference"}
这会把 reference 选择变成未校正的多重尝试。reference 或稳定 reference set 应在查看目标 contrast 前预声明，并做敏感性分析。
:::

## 这段 Methods 怎么写 {#sec-methods}

> Amplicon counts were treated as compositional observations rather than absolute microbial loads. The feature table, seven-rank taxonomy table, and sample metadata were imported independently and aligned by explicit identifiers. ASVs were aggregated at genus rank using the complete taxonomic lineage as the grouping key. Reads lacking a reportable genus assignment were retained as a single denominator residual but were excluded from taxon-level interpretation. Raw read counts, total-sum-scaled relative abundances, and centered log-ratio coordinates were retained as distinct measurement scales. CLR coordinates were calculated as log2(count + 0.5) minus the sample-wise mean log2(count + 0.5); the 0.5-count replacement was prespecified and treated as a sensitivity parameter. To demonstrate closure, the empirical mean genus-count composition was perturbed by multiplying the most abundant named genus by four while holding all remaining absolute values fixed before reclosure. Additive log-ratio sensitivity was evaluated against the three most abundant named non-target genera. All figures used English labels and were exported as PDF, SVG, 600 ppi PNG, and 600 ppi LZW-compressed TIFF.

把 genus rank、zero replacement、reference set 和数据实际单位替换为你的合同。若有绝对负荷，Methods 还要给样本质量/体积、测量平台、校准曲线、回收率和 normalization formula。

## 换成你自己的数据怎么做 {#sec-own-data}

### 1. 只改三件套路径和分组列

```{r}
#| eval: false
otutab_raw <- read_keyed_tsv("your_data/otutab.tsv")
taxonomy <- read_keyed_tsv("your_data/taxonomy.tsv")
metadata <- read_keyed_tsv("your_data/metadata.tsv")
group_column <- "Treatment"
```

`otutab` 必须是 feature × sample 的非负整数表；taxonomy 行名与 feature 对齐，metadata 行名与 sample 对齐。先核对 ID、重复、缺失和 library size，再谈 transformation。

### 2. taxonomy 只有一列时内联拆成七列

```{r}
#| eval: false
rank_names <- c(
  "Kingdom", "Phylum", "Class", "Order", "Family", "Genus", "Species"
)
parts <- strsplit(taxonomy_raw$Taxon, ";", fixed = TRUE)
taxonomy_matrix <- t(vapply(parts, function(x) {
  x <- trimws(x)
  length(x) <- length(rank_names)
  x
}, character(length(rank_names))))
taxonomy <- as.data.frame(taxonomy_matrix, stringsAsFactors = FALSE)
names(taxonomy) <- rank_names
rownames(taxonomy) <- taxonomy_raw$FeatureID
```

### 3. 在代码前写一句 estimand

- “比较 treatment 后 taxon 相对预声明 reference set 的变化”；或
- “比较单位克样本中的 taxon cell abundance”；或
- “筛查与 outcome 条件相关的 relative abundance pattern”。

这三句话需要不同输入和模型。若研究问题是第二句，还需要总负荷、qPCR/ddPCR、flow cytometry 或 extraction-stage spike-in；只换一个 R 包无法补出绝对刻度。

## 参考 {#sec-references}

1. Gloor GB, Macklaim JM, Pawlowsky-Glahn V, Egozcue JJ. Microbiome Datasets Are Compositional: And This Is Not Optional. *Frontiers in Microbiology*. 2017;8:2224. [doi:10.3389/fmicb.2017.02224](https://doi.org/10.3389/fmicb.2017.02224).
2. Aitchison J. The Statistical Analysis of Compositional Data. *Journal of the Royal Statistical Society: Series B*. 1982;44(2):139–177. [doi:10.1111/j.2517-6161.1982.tb01195.x](https://doi.org/10.1111/j.2517-6161.1982.tb01195.x).
3. Quinn TP, Erb I, Richardson MF, Crowley TM. Understanding sequencing data as compositions: an outlook and review. *Bioinformatics*. 2018;34(16):2870–2878. [doi:10.1093/bioinformatics/bty175](https://doi.org/10.1093/bioinformatics/bty175).
4. Liu C, Cui Y, Li X, Yao M. microeco: an R package for data mining in microbial community ecology. *FEMS Microbiology Ecology*. 2021;97(2):fiaa255. [doi:10.1093/femsec/fiaa255](https://doi.org/10.1093/femsec/fiaa255).
5. McMurdie PJ, Holmes S. phyloseq: An R Package for Reproducible Interactive Analysis and Graphics of Microbiome Census Data. *PLOS ONE*. 2013;8(4):e61217. [doi:10.1371/journal.pone.0061217](https://doi.org/10.1371/journal.pone.0061217).
