---
title: "多分类级差异（差异科/属/种，collapse 逐级）"
author: "微生物组分析最佳实践 · 16S 系列"
date: last-modified
format:
  html:
    toc: true
    toc-depth: 3
    code-fold: false
    code-tools: true
    code-copy: true
    number-sections: false
execute:
  eval: true
  freeze: auto
  warning: false
  message: false
fig-dpi: 300
fig-format: png
---

> **分析目标：**在 Family、Genus、Species 三个 rank 上分别从 ASV counts 重聚合、重新过滤和重新控制 FDR，并用注释覆盖门禁阻止超出 16S 分辨率的物种级结论。  
> **输入文件：**`data/small/otutab.tsv`、`taxonomy.tsv`、`metadata.tsv`。  
> **预计资源：**CW 对 IW 共 60 个样本；每个 rank 最多 80 行，ALDEx2 各用 128 次 Monte Carlo；Family/Genus 使用 IQLR，Species 因稳定 feature 集不足而预声明退回全表 CLR reference；普通笔记本通常 1–3 分钟、峰值内存低于 2 GB；三张图导出为 PDF/SVG/600 ppi PNG/LZW-TIFF。

## 跨分类层级检验必须控制重复与依赖 {#sec-target}

微生物组论文常把“差异科—差异属—差异种”并排画成 dot plot、cladogram 或分层森林图。[LEfSe 原文](https://doi.org/10.1186/gb-2011-12-6-r60)的 cladogram 强调同一 lineage 上不同层级的 biomarker；但 rank 越低不等于证据越精确。这里从真实湿地 16S 三件套重绘一张 rank evidence cascade、一张多 rank effect map 和一张 parent–child 一致性图，并把 annotation depth 作为正式报告门禁。

::: {.callout-important title="先给结论"}
Family、Genus、Species 必须各自从 ASV 表重新聚合、过滤、检验和校正，不能先在 genus 找显著菌再向上/向下补名字。该湿地数据中，拥有可报告 Family、Genus、Species 注释的 reads 分别约为 67.6%、37.0% 和 0.35%。因此 Family 与 Genus 可以承担主报告；Species 即使某行得到小 p-value，也只属于探索性结果，不能写成“发现差异物种”。
:::

本页预声明 CW 对 IW、prevalence `>=10%`、total reads `>=20`、每 rank 最多 80 个 group-blind 高信息行、BH `q<0.05`。Family/Genus 使用 ALDEx2 IQLR reference；Species 因可用 feature 太少而预声明使用全表 CLR reference，并同时判定报告门禁失败。每个 rank 的 unclassified residual 保留在 denominator 中，却永远不作为 biomarker。

## 理论：taxonomic rank 改变的是数据和假设族 {#sec-theory}

### 1. Collapse 不是改一列标签

设 ASV count 为 $Y_{is}$，其 rank-$r$ lineage 属于集合 $G_{kr}$。rank-$r$ count 应重新求和：

$$
Y^{(r)}_{ks}=\sum_{i\in G_{kr}}Y_{is}.
$$

同名 genus 可能位于不同上级 lineage；只按末级字符串 `rowsum(Genus)` 会错误合并。代码先用 Kingdom→目标 rank 的完整 lineage 建 key，再给图生成短 label。

### 2. 每个 rank 都是新的 multiple-testing family

Family 有一套 tested hypotheses，Genus 和 Species 又各有一套。每个 rank 内独立 BH 回答“在这一 rank 的预声明检验族中控制 FDR”。若论文把三个 rank 混成一个确认性 claim family，还应在 rank 之间追加层级/全局校正，或预声明一个 primary rank、其余只作解释。

### 3. Parent 与 child 不必同时显著

一个 family 包含多个 genus：若 child 方向相反，family 汇总可能抵消；若只有一个 child 变化，family 的效应可能被其余成员稀释。反之，family 显著不意味着每个 genus 都显著。Cladogram 上相邻节点是 taxonomy 关系，不是统计证据的继承关系。

### 4. Species label 还受扩增区分辨率约束

短 16S 扩增区常无法区分多个 species；数据库给出的末级 label 也不等于 strain-level identification。本页使用双门禁：已知 reads 占比至少 5%，且过滤后至少 20 个可报告 taxa，才允许该 rank 进入主报告。这是保守的教程合同，不是普适常数；正式项目还要用 mock community、classifier confidence、扩增区和数据库版本校准。

<details>
<summary><strong>深入：为什么不能把“未注释种”均分给已知种</strong></summary>

未知 reads 可能来自数据库未覆盖 lineage、扩增区无法区分的近缘种、低质量序列或更高 rank 已经不确定的 ASV。按已知种比例重新分配会无中生有地提高 species abundance，并把数据库先验写成观测。更诚实的做法是保留 residual、报告 known-read fraction，并在门禁失败时停止 species claim。

</details>

## 准备工作 {#sec-setup}

<details>
<summary><strong>展开：安装依赖并定义出版级作图函数</strong></summary>

```{r}
#| eval: false
install.packages(c(
  "BiocManager", "ggplot2", "ggrepel", "patchwork", "ragg", "readr", "scales",
  "svglite", "systemfonts"
))
BiocManager::install(version = "3.19", ask = FALSE)
BiocManager::install("ALDEx2", ask = FALSE)
```

整仓库使用者可改用 `source("R/theme_pub.R")`；单篇复现直接运行内联函数：

```{r}
#| label: setup-multirank-da-theme
library(ggplot2)

set.seed(20260732)
font_pub <- "DejaVu Sans"
pal_pub <- c(
  blue = "#0072B2", orange = "#E69F00", green = "#009E73",
  vermillion = "#D55E00", purple = "#CC79A7", sky = "#56B4E9",
  yellow = "#F0E442", grey = "#6B7280"
)
scale_color_pub <- function(..., values = unname(pal_pub)) {
  ggplot2::scale_color_manual(..., values = values)
}
scale_fill_pub <- function(..., values = unname(pal_pub)) {
  ggplot2::scale_fill_manual(..., values = values)
}
theme_pub <- function(base_size = 10, base_family = font_pub) {
  ggplot2::theme_bw(base_size = base_size, base_family = base_family) +
    ggplot2::theme(
      panel.grid.minor = ggplot2::element_blank(),
      panel.grid.major = ggplot2::element_line(
        colour = "#E6E6E6", linewidth = 0.25
      ),
      axis.text = ggplot2::element_text(colour = "#1A1A1A"),
      axis.title = ggplot2::element_text(colour = "#1A1A1A"),
      axis.ticks = ggplot2::element_line(colour = "#1A1A1A", linewidth = 0.3),
      plot.title.position = "plot",
      plot.title = ggplot2::element_text(
        face = "bold", size = ggplot2::rel(1.15)
      ),
      plot.subtitle = ggplot2::element_text(colour = "#4D4D4D"),
      plot.caption = ggplot2::element_text(colour = "#666666", hjust = 0),
      strip.background = ggplot2::element_rect(
        fill = "#F2F2F2", colour = "#B3B3B3", linewidth = 0.3
      ),
      strip.text = ggplot2::element_text(face = "bold"),
      legend.key = ggplot2::element_blank(), legend.position = "top"
    )
}
save_pub <- function(
  plot, file_base, width = 89, height = 70, units = "mm",
  dpi = 600, write_svg = TRUE, write_tiff = TRUE,
  base_family = font_pub
) {
  dir.create(dirname(file_base), recursive = TRUE, showWarnings = FALSE)
  ggplot2::ggsave(
    paste0(file_base, ".pdf"), plot, width = width, height = height,
    units = units, device = grDevices::cairo_pdf,
    family = base_family, bg = "white"
  )
  if (write_svg) ggplot2::ggsave(
    paste0(file_base, ".svg"), plot, width = width, height = height,
    units = units, device = svglite::svglite, bg = "white"
  )
  ggplot2::ggsave(
    paste0(file_base, ".png"), plot, width = width, height = height,
    units = units, dpi = dpi, device = ragg::agg_png, bg = "white"
  )
  if (write_tiff) ggplot2::ggsave(
    paste0(file_base, ".tiff"), plot, width = width, height = height,
    units = units, dpi = dpi, device = ragg::agg_tiff,
    compression = "lzw", bg = "white"
  )
  invisible(plot)
}
```

</details>

## 可复制代码 {#sec-code}

### 1. 读取三件套，锁定 CW 对 IW

```{r}
#| label: read-multirank-da-triad
read_keyed_tsv <- function(path) {
  x <- readr::read_tsv(
    path, show_col_types = FALSE, progress = FALSE,
    name_repair = "minimal", na = character()
  )
  ids <- as.character(x[[1L]])
  stopifnot(!anyDuplicated(ids))
  out <- as.data.frame(x[-1L], check.names = FALSE)
  rownames(out) <- ids
  out
}
otutab_raw <- read_keyed_tsv("data/small/otutab.tsv")
taxonomy <- read_keyed_tsv("data/small/taxonomy.tsv")
metadata_all <- read_keyed_tsv("data/small/metadata.tsv")
otutab_all <- as.matrix(data.frame(
  lapply(otutab_raw, as.integer), check.names = FALSE
))
rownames(otutab_all) <- rownames(otutab_raw)
sample_ids <- rownames(metadata_all)[metadata_all$Group %in% c("IW", "CW")]
metadata <- metadata_all[sample_ids, , drop = FALSE]
metadata$Group <- relevel(factor(metadata$Group), ref = "IW")
otutab <- otutab_all[, sample_ids, drop = FALSE]

stopifnot(
  nrow(otutab_all) == 13628L,
  ncol(otutab_all) == 90L,
  sum(otutab_all) == 1619670L,
  ncol(otutab) == 60L,
  all(otutab >= 0L),
  all(otutab == round(otutab))
)

head(otutab[, 1:5])
head(taxonomy)
head(metadata)
```

### 2. 写一个按完整 lineage 聚合的函数

```{r}
#| label: define-multirank-collapse
rank_names <- c(
  "Kingdom", "Phylum", "Class", "Order", "Family", "Genus", "Species"
)
clean_taxon <- function(x) {
  x <- sub("^[A-Za-z]__", "", trimws(as.character(x)))
  x[
    is.na(x) | x == "" |
      grepl(
        "unclassified|unknown|unassigned|uncultured|metagenome",
        x, ignore.case = TRUE
      )
  ] <- NA_character_
  x
}
taxonomy_clean <- as.data.frame(
  lapply(taxonomy[rownames(otutab_all), rank_names], clean_taxon),
  check.names = FALSE
)

aggregate_rank <- function(rank, sample_ids = colnames(otutab)) {
  rank_index <- match(rank, rank_names)
  stopifnot(!is.na(rank_index))
  use_ranks <- rank_names[seq_len(rank_index)]
  known <- !is.na(taxonomy_clean[[rank]])
  lineage <- apply(
    taxonomy_clean[known, use_ranks, drop = FALSE], 1L,
    function(x) paste(ifelse(is.na(x), "?", x), collapse = ";")
  )
  counts <- rowsum(
    otutab_all[known, sample_ids, drop = FALSE], lineage, reorder = FALSE
  )
  lineages <- rownames(counts)
  labels <- vapply(
    strsplit(lineages, ";", fixed = TRUE), tail, character(1), 1L
  )
  feature_ids <- make.unique(paste0(rank, ":", labels))
  rownames(counts) <- feature_ids

  lineage_parts <- strsplit(lineages, ";", fixed = TRUE)
  info <- data.frame(
    FeatureID = feature_ids,
    Rank = rank,
    DisplayTaxon = labels,
    Lineage = lineages,
    ParentTaxon = if (rank_index > 1L) vapply(
      lineage_parts, function(x) x[[rank_index - 1L]], character(1)
    ) else NA_character_,
    Reportable = TRUE,
    stringsAsFactors = FALSE,
    row.names = feature_ids
  )
  residual_id <- paste0("Unclassified_", tolower(rank), "_residual")
  residual_counts <- matrix(
    colSums(otutab_all[!known, sample_ids, drop = FALSE]),
    nrow = 1L,
    dimnames = list(residual_id, sample_ids)
  )
  counts <- rbind(counts, residual_counts)
  residual_id <- tail(rownames(counts), 1L)
  info <- rbind(
    info,
    data.frame(
      FeatureID = residual_id, Rank = rank,
      DisplayTaxon = paste("Unclassified", tolower(rank), "residual"),
      Lineage = paste("Unclassified at", rank, "rank"),
      ParentTaxon = NA_character_, Reportable = FALSE,
      row.names = residual_id
    )
  )
  list(
    counts = counts,
    info = info,
    known_asvs = sum(known),
    known_read_fraction = sum(otutab_all[known, , drop = FALSE]) /
      sum(otutab_all)
  )
}
```

### 3. 每个 rank 独立过滤并跑 ALDEx2

```{r}
#| label: run-multirank-aldex2
analyze_rank <- function(rank, seed) {
  aggregated <- aggregate_rank(rank)
  counts_all <- aggregated$counts
  prevalence <- rowMeans(counts_all > 0)
  total_reads <- rowSums(counts_all)
  eligible <- prevalence >= 0.10 & total_reads >= 20
  score <- prevalence * log1p(total_reads)
  selected <- names(sort(score[eligible], decreasing = TRUE))
  selected <- head(selected, 80L)
  counts <- counts_all[selected, , drop = FALSE]
  info <- aggregated$info[selected, , drop = FALSE]
  denominator <- if (rank == "Species") "all" else "iqlr"

  stopifnot(nrow(counts) >= 4L, ncol(counts) == 60L)
  set.seed(seed)
  clr <- ALDEx2::aldex.clr(
    counts,
    as.character(metadata$Group),
    mc.samples = 128,
    denom = denominator,
    verbose = FALSE
  )
  test <- ALDEx2::aldex.ttest(
    clr, paired.test = FALSE, verbose = FALSE
  )
  effect <- ALDEx2::aldex.effect(
    clr, paired.test = FALSE, verbose = FALSE
  )
  results <- data.frame(
    FeatureID = rownames(test),
    Rank = rank,
    DisplayTaxon = info[rownames(test), "DisplayTaxon"],
    ParentTaxon = info[rownames(test), "ParentTaxon"],
    Lineage = info[rownames(test), "Lineage"],
    Reportable = info[rownames(test), "Reportable"],
    Prevalence = prevalence[rownames(test)],
    TotalReads = total_reads[rownames(test)],
    EffectCW = -effect$effect,
    DifferenceCW = -effect$diff.btw,
    PValue = test$we.ep,
    QValue = test$we.eBH,
    stringsAsFactors = FALSE
  )
  results$StatisticallySignificant <- with(
    results,
    Reportable & is.finite(QValue) & QValue < 0.05
  )

  named_tested <- sum(results$Reportable)
  reporting_gate <- aggregated$known_read_fraction >= 0.05 &&
    named_tested >= 20L
  results$PrimaryReportingEligible <- reporting_gate
  results$ReportedSignificant <- results$StatisticallySignificant & reporting_gate
  list(
    results = results,
    summary = data.frame(
      Rank = rank,
      KnownASVs = aggregated$known_asvs,
      KnownReadFraction = aggregated$known_read_fraction,
      NamedTaxaTested = named_tested,
      StatisticalHits = sum(results$StatisticallySignificant),
      ReportedHits = sum(results$ReportedSignificant),
      ReportingGate = ifelse(reporting_gate, "PASS", "FAIL"),
      Denominator = denominator,
      stringsAsFactors = FALSE
    )
  )
}

rank_order <- c("Family", "Genus", "Species")
rank_runs <- Map(
  analyze_rank,
  rank = rank_order,
  seed = 20260732L + seq_along(rank_order) - 1L
)
names(rank_runs) <- rank_order
multirank_results <- do.call(rbind, lapply(rank_runs, `[[`, "results"))
rank_summary <- do.call(rbind, lapply(rank_runs, `[[`, "summary"))
rank_summary$Rank <- factor(rank_summary$Rank, levels = rank_order)

stopifnot(
  nrow(rank_summary) == 3L,
  rank_summary$ReportingGate[rank_summary$Rank == "Family"] == "PASS",
  rank_summary$ReportingGate[rank_summary$Rank == "Genus"] == "PASS",
  rank_summary$ReportingGate[rank_summary$Rank == "Species"] == "FAIL",
  rank_summary$KnownReadFraction[rank_summary$Rank == "Species"] < 0.01,
  all(is.finite(multirank_results$EffectCW)),
  all(multirank_results$QValue >= 0 & multirank_results$QValue <= 1)
)

rank_summary
```

`StatisticalHits`记录软件在该 rank 返回的 `q<0.05` 行；`ReportedHits`再经过 annotation gate。Species gate 失败时，前者只用于发现“若忽略注释质量会得到什么”，后者才是主文允许报告的数量。

### 4. 审计 parent–child 方向，而不是要求共同显著

```{r}
#| label: audit-family-genus-lineage
family_results <- multirank_results[
  multirank_results$Rank == "Family" & multirank_results$Reportable,
]
genus_results <- multirank_results[
  multirank_results$Rank == "Genus" & multirank_results$Reportable,
]

family_effect_by_name <- tapply(
  family_results$EffectCW,
  family_results$DisplayTaxon,
  function(x) x[[which.max(abs(x))]]
)
lineage_audit <- genus_results[
  genus_results$ParentTaxon %in% names(family_effect_by_name),
  c(
    "FeatureID", "DisplayTaxon", "ParentTaxon", "EffectCW",
    "QValue", "ReportedSignificant"
  )
]
names(lineage_audit)[names(lineage_audit) == "EffectCW"] <- "GenusEffectCW"
names(lineage_audit)[names(lineage_audit) == "QValue"] <- "GenusQValue"
lineage_audit$FamilyEffectCW <- family_effect_by_name[lineage_audit$ParentTaxon]
lineage_audit$DirectionAgreement <- sign(lineage_audit$GenusEffectCW) ==
  sign(lineage_audit$FamilyEffectCW)

lineage_audit <- lineage_audit[order(
  lineage_audit$GenusQValue, -abs(lineage_audit$GenusEffectCW)
), ]
head(lineage_audit, 15)
```

## 怎样判断跨层级差异是否一致？ {#sec-audit}

```{r}
#| label: multirank-da-audit-table
rank_audit <- data.frame(
  Decision = c(
    "Aggregation key", "Unknown reads", "Filtering", "FDR family",
    "Rank eligibility", "Parent-child interpretation"
  ),
  FragilePractice = c(
    "Collapse by the final label only",
    "Drop or redistribute unknown reads",
    "Reuse the genus hit list at every rank",
    "Carry genus q-values to family/species",
    "Assume lower rank is always better",
    "Treat significance as inherited"
  ),
  UpgradedContract = c(
    "Use complete lineage through the target rank",
    "Keep a non-reportable denominator residual",
    "Recompute prevalence and total reads per rank",
    "Refit and adjust within each prespecified rank",
    "Gate on annotation coverage and tested taxa",
    "Audit direction and aggregation; test each node"
  ),
  stringsAsFactors = FALSE
)
knitr::kable(rank_audit, caption = "Multi-rank differential-abundance audit")
```

若 Family、Genus、Species 都是确认性终点，可用 hierarchical FDR、structured testing 或一个跨 rank 的预声明 family；本文把 Family/Genus 作为可报告层，Species 作为 annotation-failure audit。这个升级比把低质量 species label 画得更精美更重要。

还要区分 taxonomy uncertainty 与 statistical uncertainty：`q<0.05`只处理抽样/模型层面的假阳性，不会修复错误注释、同名合并或短扩增区无法区分 species 的问题。

## 出版级美化 {#sec-publication}

### 图 1：把注释覆盖、tested taxa 和报告门禁放在一起

```{r}
#| label: fig-multirank-evidence-cascade
#| fig-width: 7.1
#| fig-height: 4.4
rank_plot_data <- rank_summary
rank_plot_data$GateLabel <- paste0(
  rank_plot_data$ReportingGate, "\n",
  rank_plot_data$ReportedHits, " reported hits"
)

coverage_panel <- ggplot(
  rank_plot_data,
  aes(x = Rank, y = 100 * KnownReadFraction, fill = Rank)
) +
  geom_col(width = 0.65, show.legend = FALSE) +
  geom_hline(yintercept = 5, linetype = "22", colour = "#555555") +
  geom_text(
    aes(label = scales::percent(KnownReadFraction, accuracy = 0.1)),
    vjust = -0.45, family = font_pub, size = 2.8
  ) +
  scale_fill_manual(values = c(
    Family = pal_pub[["blue"]], Genus = pal_pub[["orange"]],
    Species = pal_pub[["grey"]]
  )) +
  scale_y_continuous(
    limits = c(0, max(100 * rank_plot_data$KnownReadFraction) * 1.18),
    expand = expansion(mult = c(0, 0.01))
  ) +
  labs(
    title = "A. Annotation coverage",
    x = NULL, y = "Reads with a reportable label (%)",
    caption = "Dashed line: prespecified 5% read-coverage gate."
  ) +
  theme_pub(base_size = 8.2)

testing_panel <- ggplot(
  rank_plot_data,
  aes(x = Rank, y = NamedTaxaTested, fill = ReportingGate)
) +
  geom_col(width = 0.65) +
  geom_text(
    aes(label = GateLabel), vjust = -0.35,
    family = font_pub, size = 2.7, lineheight = 0.9
  ) +
  scale_fill_manual(values = c(PASS = pal_pub[["green"]], FAIL = pal_pub[["grey"]])) +
  scale_y_continuous(
    limits = c(0, max(rank_plot_data$NamedTaxaTested) * 1.30),
    expand = expansion(mult = c(0, 0.01))
  ) +
  labs(
    title = "B. Rank-specific testing and reporting",
    x = NULL, y = "Reportable taxa tested", fill = "Reporting gate",
    caption = "Statistical hits at a failed rank remain exploratory."
  ) +
  theme_pub(base_size = 8.2) +
  theme(legend.position = "bottom")

evidence_cascade_plot <- patchwork::wrap_plots(
  coverage_panel, testing_panel, nrow = 1L
) + patchwork::plot_annotation(
    title = "Taxonomic resolution must pass an evidence gate",
    subtitle = "Same samples and contrast; each rank is independently collapsed, filtered and tested"
  )
save_pub(
  evidence_cascade_plot, "figures/32-rank-evidence-cascade",
  width = 180, height = 112
)
evidence_cascade_plot
```

### 图 2：多 rank effect map 明确区分 statistical 与 reportable

```{r}
#| label: fig-multirank-effect-map
#| fig-width: 7.1
#| fig-height: 6.0
effect_candidates <- do.call(rbind, lapply(rank_order, function(rank) {
  z <- multirank_results[
    multirank_results$Rank == rank & multirank_results$Reportable,
  ]
  z <- z[order(z$QValue, -abs(z$EffectCW)), ]
  head(z, 12L)
}))
effect_candidates$DisplayLabel <- paste0(
  effect_candidates$DisplayTaxon, "  [", effect_candidates$Rank, "]"
)
effect_candidates$DisplayLabel <- factor(
  effect_candidates$DisplayLabel,
  levels = rev(unique(effect_candidates$DisplayLabel))
)
effect_candidates$Evidence <- ifelse(
  effect_candidates$ReportedSignificant,
  "Reportable q < 0.05",
  ifelse(
    effect_candidates$StatisticallySignificant,
    "Exploratory q < 0.05",
    "Not significant"
  )
)

multirank_effect_plot <- ggplot(
  effect_candidates,
  aes(x = EffectCW, y = DisplayLabel, colour = Rank, shape = Evidence)
) +
  geom_vline(xintercept = 0, linetype = "22", colour = "#777777") +
  geom_segment(aes(x = 0, xend = EffectCW, yend = DisplayLabel), alpha = 0.35) +
  geom_point(size = 2.5, stroke = 0.75) +
  scale_colour_manual(values = c(
    Family = pal_pub[["blue"]], Genus = pal_pub[["orange"]],
    Species = pal_pub[["grey"]]
  )) +
  scale_shape_manual(values = c(
    "Reportable q < 0.05" = 16,
    "Exploratory q < 0.05" = 1,
    "Not significant" = 4
  )) +
  labs(
    title = "Rank-specific effects cannot outrun annotation evidence",
    subtitle = "ALDEx2 standardized effect; positive values indicate higher abundance in CW",
    x = "ALDEx2 effect (CW versus IW)", y = NULL,
    colour = "Taxonomic rank", shape = "Evidence status",
    caption = "Species points are exploratory because the rank-level annotation gate failed."
  ) +
  theme_pub(base_size = 7.7) +
  theme(legend.position = "bottom", legend.box = "vertical")

save_pub(
  multirank_effect_plot, "figures/32-multirank-effect-map",
  width = 180, height = 152
)
multirank_effect_plot
```

### 图 3：parent 与 child 的方向需要实测

```{r}
#| label: fig-family-genus-coherence
#| fig-width: 6.7
#| fig-height: 5.0
lineage_plot_data <- head(lineage_audit, 30L)
lineage_plot_data$Evidence <- ifelse(
  lineage_plot_data$ReportedSignificant, "Genus q < 0.05", "Genus not significant"
)

lineage_coherence_plot <- ggplot(
  lineage_plot_data,
  aes(x = FamilyEffectCW, y = GenusEffectCW)
) +
  geom_hline(yintercept = 0, colour = "#888888", linewidth = 0.35) +
  geom_vline(xintercept = 0, colour = "#888888", linewidth = 0.35) +
  geom_abline(slope = 1, intercept = 0, linetype = "22", colour = "#777777") +
  geom_point(
    aes(colour = DirectionAgreement, shape = Evidence),
    size = 2.3, alpha = 0.85, stroke = 0.7
  ) +
  ggrepel::geom_text_repel(
    data = head(lineage_plot_data, 10L),
    aes(label = DisplayTaxon),
    family = font_pub, size = 2.35, min.segment.length = 0,
    max.overlaps = Inf, show.legend = FALSE
  ) +
  scale_colour_manual(values = c(
    `TRUE` = pal_pub[["green"]], `FALSE` = pal_pub[["vermillion"]]
  ), labels = c(`TRUE` = "Same direction", `FALSE` = "Opposite direction")) +
  scale_shape_manual(values = c("Genus q < 0.05" = 16, "Genus not significant" = 1)) +
  labs(
    title = "Family and genus effects are related, not inherited",
    subtitle = "Thirty genera with the smallest q-values and a tested parent family",
    x = "Parent-family ALDEx2 effect", y = "Genus ALDEx2 effect",
    colour = "Direction audit", shape = "Genus evidence",
    caption = "A family aggregates every included child; one child's significance does not propagate."
  ) +
  theme_pub(base_size = 8.3) +
  theme(legend.position = "bottom", legend.box = "vertical")

save_pub(
  lineage_coherence_plot, "figures/32-family-genus-coherence",
  width = 170, height = 127
)
lineage_coherence_plot
```

```{r}
#| label: verify-multirank-da
#| echo: false
expected_bases <- c(
  "figures/32-rank-evidence-cascade",
  "figures/32-multirank-effect-map",
  "figures/32-family-genus-coherence"
)
expected_files <- as.vector(outer(
  expected_bases, c(".pdf", ".svg", ".png", ".tiff"), paste0
))
stopifnot(
  all(file.exists(expected_files)),
  identical(as.character(rank_summary$Rank), rank_order),
  sum(rank_summary$ReportingGate == "PASS") == 2L,
  sum(multirank_results$ReportedSignificant[
    multirank_results$Rank == "Species"
  ]) == 0L,
  nrow(lineage_audit) >= 20L
)
```

## 常见坑 {#sec-pitfalls}

::: {.callout-caution title="坑 1：按末级名字直接聚合"}
同名 taxon 可能属于不同上级 lineage。用完整 lineage 建 grouping key，短名只用于图；同时交付 FeatureID 与 Lineage。
:::

::: {.callout-caution title="坑 2：在 genus 找 hit，再向 family/species 填标签"}
这是后验选择，不是多 rank DA。每个 rank 要从 counts 重新聚合、过滤、拟合和校正。
:::

::: {.callout-caution title="坑 3：把 species 字符串当成 species-level resolution"}
先报告 known-read fraction、classifier/database、扩增区和验证性能。Species gate 失败时，小 q-value 也不能修复 taxonomy evidence。
:::

::: {.callout-caution title="坑 4：每个 rank 只画显著行"}
同时给 tested n、failed n、q-value family 和 filter；否则读者无法判断 5/20 与 5/500 的证据强度差异。
:::

::: {.callout-caution title="坑 5：认为 parent 显著就证明所有 child"}
Parent 是 child counts 的和。方向抵消、稀释和低 power 都可能导致 parent–child evidence 不一致。
:::

::: {.callout-caution title="坑 6：把 residual 画成优势菌"}
Residual 仅维护 denominator。它没有共同 taxonomy identity，不能出现在机制、培养、功能或靶向验证清单。
:::

::: {.callout-caution title="坑 7：三个 rank 各做 BH 后宣称全局 FDR 5%"}
Rank 内 BH 不自动控制跨 rank claim family。预声明 primary rank，或采用结构化/层级校正。
:::

## 这段 Methods 怎么写 {#sec-methods}

> Differential abundance was evaluated independently at family, genus, and species ranks in a prespecified CW-versus-IW comparison (30 samples per group). For each rank, ASV counts were reaggregated using the complete taxonomic lineage from kingdom through the target rank. Reads lacking a reportable target-rank assignment were retained as a denominator residual and excluded from biological interpretation. Rank-specific taxa present in at least 10% of samples and represented by at least 20 total reads were eligible; at most 80 rows were selected by a group-blind prevalence × log(1 + total reads) score. ALDEx2 1.36.0 was run independently at each rank using 128 Dirichlet Monte Carlo instances, a Welch test, and seeds 20260732–20260734. The IQLR denominator was used for family and genus; the all-feature CLR denominator was prespecified for species because fewer than six stable intersecting features were available for IQLR estimation. Effects were oriented so that positive values indicated higher abundance in CW, and p-values were adjusted by the Benjamini–Hochberg method within each rank. A rank was eligible for primary reporting only when at least 5% of all reads had a reportable assignment and at least 20 reportable taxa remained after filtering. Family and genus passed this gate; species did not and was retained as an exploratory annotation audit only. Parent and child taxa were tested independently; statistical significance was not inherited along taxonomic lineages.

替换 primary rank、门禁、filter 和 contrast。门禁阈值应结合扩增区、classifier benchmark、数据库、mock community 和研究用途预注册，不要在看到 species hit 后放宽。

## 换成你自己的数据怎么做 {#sec-own-data}

### 1. 只改三件套路径、分组列与 levels

```{r}
#| eval: false
otutab_raw <- read_keyed_tsv("your_data/otutab.tsv")
taxonomy <- read_keyed_tsv("your_data/taxonomy.tsv")
metadata_all <- read_keyed_tsv("your_data/metadata.tsv")
metadata_all$Treatment <- relevel(
  factor(metadata_all$Treatment), ref = "Control"
)
```

### 2. taxonomy 单列时先拆七列

```{r}
#| eval: false
rank_names <- c(
  "Kingdom", "Phylum", "Class", "Order", "Family", "Genus", "Species"
)
parts <- strsplit(taxonomy_raw$Taxon, ";", fixed = TRUE)
taxonomy_matrix <- t(vapply(parts, function(x) {
  x <- trimws(x); length(x) <- 7L; x
}, character(7L)))
taxonomy <- as.data.frame(taxonomy_matrix, stringsAsFactors = FALSE)
names(taxonomy) <- rank_names
rownames(taxonomy) <- taxonomy_raw$FeatureID
```

### 3. 在看 DA 之前生成 annotation report card

对每个 rank 输出：已知 ASV 数、已知 reads 占比、独立 label 数、ambiguous label、完整 lineage 数、prevalence-filter 后 tested 数，以及 mock/classifier 的该 rank precision。先决定主报告到哪一级，再跑差异分析。

### 4. 想报告 species 时还需要什么

至少需要适配的长扩增区/全长 16S 或 shotgun/培养/靶向验证、版本锁定数据库、可追溯 classifier confidence，以及能区分目标近缘种的 benchmark。R 表里出现 `Species` 列不是这些证据的替代品。

## 参考 {#sec-references}

1. Segata N, Izard J, Waldron L, et al. Metagenomic biomarker discovery and explanation. *Genome Biology*. 2011;12:R60. [doi:10.1186/gb-2011-12-6-r60](https://doi.org/10.1186/gb-2011-12-6-r60).
2. Fernandes AD, Reid JNS, Macklaim JM, et al. Unifying the analysis of high-throughput sequencing datasets by compositional data analysis. *Microbiome*. 2014;2:15. [doi:10.1186/2049-2618-2-15](https://doi.org/10.1186/2049-2618-2-15).
3. Bokulich NA, Kaehler BD, Rideout JR, et al. Optimizing taxonomic classification of marker-gene amplicon sequences with QIIME 2's q2-feature-classifier plugin. *Microbiome*. 2018;6:90. [doi:10.1186/s40168-018-0470-z](https://doi.org/10.1186/s40168-018-0470-z).
4. Edgar RC. Accuracy of taxonomy prediction for 16S rRNA and fungal ITS sequences. *PeerJ*. 2018;6:e4652. [doi:10.7717/peerj.4652](https://doi.org/10.7717/peerj.4652).
5. Liu C, Cui Y, Li X, Yao M. microeco: an R package for data mining in microbial community ecology. *FEMS Microbiology Ecology*. 2021;97(2):fiaa255. [doi:10.1093/femsec/fiaa255](https://doi.org/10.1093/femsec/fiaa255).
