---
title: "中性群落模型：Sloan 拟合、迁入率与偏离类群"
author: "Peter"
date: last-modified
format:
  html:
    toc: true
    toc-depth: 3
    code-fold: false
    code-tools: true
    code-copy: true
    number-sections: false
execute:
  eval: true
  freeze: auto
  warning: false
  message: false
fig-dpi: 300
fig-format: png
reader-reproduction:
  required: true
  label-policy: all-executed
  script: examples/39-neutral-community-model.R
  packages:
  - ggplot2
  - ggrepel
  - knitr
  - patchwork
  - ragg
  - scales
  - svglite
  - vegan
---

## 中性模型的偏离不等于确定性机制 {#sec-target}

[Sloan et al. (2006)](https://doi.org/10.1111/j.1462-2920.2005.00956.x)给出了微生物 neutral community model；[Burns et al. (2016)](https://doi.org/10.1038/ismej.2015.142)用 abundance–occupancy 曲线比较斑马鱼不同发育阶段的中性拟合。

::: {.callout-important title="先给结论"}
NCM 检验的是一个明确的观测模式：在给定 metacommunity pool、局部群落大小和 detection rule 后，taxon 的平均相对丰度能否解释它出现于多少样本。较高 $R^2$ 表示该低维 stochastic model 能复现 occupancy pattern；它**不等于**选择不存在，也不意味着落在 envelope 内的每个 OTU 都是生态学上“中性”的。
:::

本页使用 `microeco` 2.0.0 随包分发的真实中国湿地 OTU 表：CW、IW、TW 各 30 个样本，共 1,619,670 reads。主模型把全部 90 个样本定义为一个 regional pool；组内模型改变了 pool 和平均 library size，因此只作为分层描述，不把三个 $m$ 当作无偏处理效应比较。

## 下载并读取本次分析的数据 {#sec-setup}

需要 R，以及 `ggplot2`、`ggrepel`、`knitr`、`patchwork`、`ragg`、`scales`、`svglite`、`vegan`。本次使用中国湿地的 OTU count 表、分类表和样本信息表。

在一个新建的文件夹中运行以下代码，下载文件后按文中的顺序继续分析：

```{r}
#| label: reader-download
#| results: hide
options(timeout = 600)
data_url <- "https://raw.githubusercontent.com/petemeng/microbiome-best-practices/3cb6a817e0c73ab7ecbec1cedc1ad80cbb9ecfaa/"
input_files <- c(
  "data/small/metadata.tsv",
  "data/small/otutab.tsv",
  "data/small/taxonomy.tsv"
)
for (path in input_files) {
  dir.create(dirname(path), recursive = TRUE, showWarnings = FALSE)
  if (!file.exists(path)) download.file(paste0(data_url, path), path, mode = "wb", quiet = TRUE)
}
```

```{r}
#| results: hold
#| label: setup-neutral-model-theme
library(ggplot2)
library(vegan)

set.seed(20260739)
font_pub <- "sans"
pal_pub <- c(
  blue = "#0072B2", orange = "#E69F00", green = "#009E73",
  vermillion = "#D55E00", purple = "#CC79A7", sky = "#56B4E9",
  yellow = "#F0E442", grey = "#6B7280"
)
scale_color_pub <- function(..., values = unname(pal_pub)) {
  ggplot2::scale_color_manual(..., values = values)
}
scale_fill_pub <- function(..., values = unname(pal_pub)) {
  ggplot2::scale_fill_manual(..., values = values)
}
theme_pub <- function(base_size = 10, base_family = font_pub) {
  ggplot2::theme_bw(base_size = base_size, base_family = base_family) +
    ggplot2::theme(
      panel.grid.minor = ggplot2::element_blank(),
      panel.grid.major = ggplot2::element_line(
        colour = "#E6E6E6", linewidth = 0.25
      ),
      axis.text = ggplot2::element_text(colour = "#1A1A1A"),
      axis.title = ggplot2::element_text(colour = "#1A1A1A"),
      axis.ticks = ggplot2::element_line(colour = "#1A1A1A", linewidth = 0.3),
      plot.title.position = "plot",
      plot.title = ggplot2::element_text(face = "bold", size = ggplot2::rel(1.15)),
      plot.subtitle = ggplot2::element_text(colour = "#4D4D4D"),
      plot.caption = ggplot2::element_text(colour = "#666666", hjust = 0),
      strip.background = ggplot2::element_rect(
        fill = "#F2F2F2", colour = "#B3B3B3", linewidth = 0.3
      ),
      strip.text = ggplot2::element_text(face = "bold"),
      legend.key = ggplot2::element_blank(), legend.position = "top"
    )
}
save_pub <- function(
  plot, file_base, width = 89, height = 70, units = "mm",
  dpi = 600, write_svg = TRUE, write_tiff = TRUE,
  base_family = font_pub
) {
  dir.create(dirname(file_base), recursive = TRUE, showWarnings = FALSE)
  ggplot2::ggsave(
    paste0(file_base, ".pdf"), plot, width = width, height = height,
    units = units, device = grDevices::cairo_pdf,
    family = base_family, bg = "white"
  )
  if (write_svg) ggplot2::ggsave(
    paste0(file_base, ".svg"), plot, width = width, height = height,
    units = units, device = svglite::svglite, bg = "white"
  )
  ggplot2::ggsave(
    paste0(file_base, ".png"), plot, width = width, height = height,
    units = units, dpi = dpi, device = ragg::agg_png, bg = "white"
  )
  if (write_tiff) ggplot2::ggsave(
    paste0(file_base, ".tiff"), plot, width = width, height = height,
    units = units, dpi = dpi, device = ragg::agg_tiff,
    compression = "lzw", bg = "white"
  )
  invisible(plot)
}
```

### 从三件套读取并锁定 sample order

```{r}
#| results: hold
#| label: read-neutral-model-triad
read_keyed_tsv <- function(path) {
  x <- readr::read_tsv(
    path, show_col_types = FALSE, progress = FALSE,
    name_repair = "minimal", na = character()
  )
  ids <- as.character(x[[1L]])
  stopifnot(!anyDuplicated(ids))
  out <- as.data.frame(x[-1L], check.names = FALSE)
  rownames(out) <- ids
  out
}
otutab_raw <- read_keyed_tsv("data/small/otutab.tsv")
taxonomy <- read_keyed_tsv("data/small/taxonomy.tsv")
metadata <- read_keyed_tsv("data/small/metadata.tsv")
otutab <- as.matrix(data.frame(
  lapply(otutab_raw, as.integer), check.names = FALSE
))
rownames(otutab) <- rownames(otutab_raw)
metadata$Group <- factor(metadata$Group, levels = c("CW", "IW", "TW"))
otutab <- otutab[, rownames(metadata), drop = FALSE]

clean_taxon <- function(x) {
  x <- sub("^[A-Za-z]__", "", trimws(as.character(x)))
  x[
    is.na(x) | x == "" |
      grepl("unclassified|unknown|unassigned|uncultured|metagenome", x,
            ignore.case = TRUE)
  ] <- NA_character_
  x
}
rank_names <- c(
  "Kingdom", "Phylum", "Class", "Order", "Family", "Genus", "Species"
)
taxonomy_clean <- as.data.frame(
  lapply(taxonomy[rownames(otutab), rank_names], clean_taxon),
  check.names = FALSE
)
rownames(taxonomy_clean) <- rownames(otutab)
display_taxon <- apply(
  taxonomy_clean[, rev(rank_names), drop = FALSE], 1L,
  function(x) {
    value <- x[!is.na(x)][1L]
    if (length(value)) value else "Unclassified OTU"
  }
)
names(display_taxon) <- rownames(taxonomy_clean)

stopifnot(
  nrow(otutab) == 13628L,
  ncol(otutab) == 90L,
  sum(otutab) == 1619670L,
  identical(colnames(otutab), rownames(metadata)),
  all(colSums(otutab) >= 10000L)
)

head(otutab[, 1:5])
head(taxonomy[, rank_names])
head(metadata)
```

[下载完整 R 脚本](https://github.com/petemeng/microbiome-best-practices/blob/691722146e287afe063bd43e9ce4fa41977fe763/examples/39-neutral-community-model.R)。脚本包含数据下载、计算和图形导出。

<details class="wechat-omit">
<summary>首次使用时安装 R 包</summary>

```{r}
#| eval: false
install.packages(c(
  "ggplot2", "ggrepel", "patchwork", "ragg", "readr", "scales",
  "svglite", "systemfonts", "vegan"
))
```

</details>

## 曲线、参数和偏离各自回答什么 {#sec-theory}

### abundance–occupancy 是模型的观测接口

对 taxon $i$，先计算其在 metacommunity 中的平均相对丰度 $p_i$ 与在局部样本中的 occupancy $f_i$。给定平均局部群落大小 $N$、migration parameter $m$ 和 detection threshold $d$，本页使用 beta distribution 的连续近似：

$$
\hat f_i = 1 - F_{\mathrm{Beta}}\left(d;\,Nm p_i,\,Nm(1-p_i)\right).
$$

主分析把 $d$ 设为 $1/N$，即平均 library 中约 1 read 的相对丰度。$m$ 通过最小化 observed occupancy 与 predicted occupancy 的平方误差估计；$Nm$ 常被解释为 immigration 与 local community size 的组合强度。

### 预测区间用于比较模型与观测，不能定义类群的生态属性

本页用 $n$ 个样本下的 exact binomial 2.5%–97.5% quantiles 构造 predicted occupancy envelope：

- **Above neutral**：observed occupancy 高于上界，可能包含广泛选择、持续输入、聚合误差或 detection bias；
- **Below neutral**：低于下界，可能包含环境过滤、dispersal barrier、竞争、批次或技术 dropout；
- **Neutral envelope**：当前数据分辨率下没有偏离该模型的证据。

第三类不能改写成“证明中性”。模型有误、区间较宽或统计功效不足时，taxon 同样可能落入 envelope。

### $R^2$ 是 pattern fit，不是过程占比

这里报告

$$
R^2 = 1 - \frac{\sum_i(f_i-\hat f_i)^2}
{\sum_i(f_i-\bar f)^2}.
$$

它描述 abundance–occupancy curve 的拟合度，不是“中性过程解释了多少群落构建”。同一份数据中的 compositional sampling、heterogeneous selection 与 dispersal limitation 可以共同产生良好拟合。

### 区域类群库与检出规则会影响模型估计

把三个湿地合并或拆开、用 presence (>0) 或固定 relative-abundance threshold、是否 rarefy，都会改变 occupancy 和 $N$。因此模型必须连同 pool、detection、depth handling 和 taxonomic resolution 报告；不能只给一个 $m$ 与 $R^2$。

<details>
<summary><strong>深入：为什么不用显著性检验替代 envelope</strong></summary>

13,628 个 OTU 的 occupancy 不是彼此独立的：每个样本的测序深度有限，OTU 相对丰度具有 closure，多数稀有 OTU 共享 detection constraint。逐 OTU 套普通回归 p-value 会制造一个并不存在的独立检验族。本页保留模型预测区间用于诊断，并把 sample bootstrap 用在总体参数 $m$ 的不确定性上。

</details>

## 拟合出现频率与平均丰度的关系 {#sec-code}

### 拟合 Sloan NCM 并构造 predictive envelope

```{r}
#| results: hold
#| label: fit-neutral-community-model
fit_ncm <- function(counts, detection = NULL) {
  stopifnot(all(counts >= 0), all(colSums(counts) > 0))
  relative <- sweep(counts, 2L, colSums(counts), "/")
  mean_abundance <- rowMeans(relative)
  mean_library <- mean(colSums(counts))
  if (is.null(detection)) detection <- 1 / mean_library
  occupancy <- rowMeans(relative >= detection)
  estimable <- mean_abundance > 0 & mean_abundance < 1

  objective <- function(log10_m) {
    migration <- 10^log10_m
    predicted <- stats::pbeta(
      detection,
      mean_library * migration * mean_abundance[estimable],
      mean_library * migration * (1 - mean_abundance[estimable]),
      lower.tail = FALSE
    )
    sum((occupancy[estimable] - predicted)^2)
  }
  optimum <- stats::optimize(objective, interval = c(-8, 0))
  migration <- 10^optimum$minimum
  predicted <- rep(NA_real_, length(mean_abundance))
  predicted[estimable] <- stats::pbeta(
    detection,
    mean_library * migration * mean_abundance[estimable],
    mean_library * migration * (1 - mean_abundance[estimable]),
    lower.tail = FALSE
  )
  predicted[mean_abundance <= 0] <- 0
  predicted[mean_abundance >= 1] <- 1
  sample_n <- ncol(counts)
  lower <- stats::qbinom(0.025, sample_n, predicted) / sample_n
  upper <- stats::qbinom(0.975, sample_n, predicted) / sample_n
  classification <- ifelse(
    occupancy > upper, "Above neutral",
    ifelse(occupancy < lower, "Below neutral", "Neutral envelope")
  )
  r_squared <- 1 -
    sum((occupancy[estimable] - predicted[estimable])^2) /
    sum((occupancy[estimable] - mean(occupancy[estimable]))^2)

  data.frame(
    FeatureID = rownames(counts),
    MeanAbundance = mean_abundance,
    Occupancy = occupancy,
    Predicted = predicted,
    Lower = lower,
    Upper = upper,
    Classification = classification,
    Migration = migration,
    MeanLibrary = mean_library,
    Detection = detection,
    RSquared = r_squared,
    stringsAsFactors = FALSE
  )
}

pooled_fit <- fit_ncm(otutab)
pooled_fit$DisplayTaxon <- display_taxon[pooled_fit$FeatureID]
pooled_fit$StandardizedDeviation <- with(
  pooled_fit,
  (Occupancy - Predicted) /
    pmax(sqrt(Predicted * (1 - Predicted) / ncol(otutab)), 1 / ncol(otutab))
)
primary_summary <- unique(pooled_fit[
  , c("Migration", "MeanLibrary", "Detection", "RSquared")
])
classification_summary <- as.data.frame(
  table(pooled_fit$Classification), stringsAsFactors = FALSE
)
names(classification_summary) <- c("Classification", "OTUs")

stopifnot(
  nrow(primary_summary) == 1L,
  primary_summary$Migration > 0,
  primary_summary$Migration < 1,
  is.finite(primary_summary$RSquared)
)
primary_summary
classification_summary
```

### 对迁入参数 $m$ 进行样本重采样，并分别拟合三类湿地

```{r}
#| results: hold
#| label: bootstrap-neutral-immigration
bootstrap_migration <- function(counts, replicates, seed) {
  set.seed(seed)
  replicate(replicates, {
    columns <- sample(seq_len(ncol(counts)), replace = TRUE)
    unique(fit_ncm(counts[, columns, drop = FALSE])$Migration)
  })
}
summarise_pool <- function(counts, pool, seed) {
  fit <- fit_ncm(counts)
  migration_boot <- bootstrap_migration(
    counts, replicates = 200L, seed = seed
  )
  data.frame(
    Pool = pool,
    Samples = ncol(counts),
    Migration = unique(fit$Migration),
    Lower = unname(stats::quantile(migration_boot, 0.025)),
    Upper = unname(stats::quantile(migration_boot, 0.975)),
    RSquared = unique(fit$RSquared),
    Detection = unique(fit$Detection),
    stringsAsFactors = FALSE
  )
}

pool_ledger <- rbind(
  summarise_pool(otutab, "All wetlands", 20260739L),
  summarise_pool(
    otutab[, metadata$Group == "CW", drop = FALSE], "CW", 20260740L
  ),
  summarise_pool(
    otutab[, metadata$Group == "IW", drop = FALSE], "IW", 20260741L
  ),
  summarise_pool(
    otutab[, metadata$Group == "TW", drop = FALSE], "TW", 20260742L
  )
)
pool_ledger
```

### detection 与测序深度敏感性

```{r}
#| results: hold
#| label: audit-neutral-sensitivity
fixed_detection_fit <- fit_ncm(otutab, detection = 1e-4)
set.seed(20260739)
rarefied_otutab <- t(vegan::rrarefy(t(otutab), sample = 10000L))
rarefied_fit <- fit_ncm(rarefied_otutab)

classification_sensitivity <- rbind(
  transform(
    as.data.frame(table(pooled_fit$Classification), stringsAsFactors = FALSE),
    Model = "Primary: 1 / mean depth"
  ),
  transform(
    as.data.frame(
      table(fixed_detection_fit$Classification), stringsAsFactors = FALSE
    ),
    Model = "Fixed relative threshold"
  ),
  transform(
    as.data.frame(table(rarefied_fit$Classification), stringsAsFactors = FALSE),
    Model = "Rarefied to 10k reads"
  )
)
names(classification_sensitivity)[1:2] <- c("Classification", "OTUs")
classification_sensitivity$Fraction <- ave(
  classification_sensitivity$OTUs,
  classification_sensitivity$Model,
  FUN = function(x) x / sum(x)
)

classification_agreement <- data.frame(
  Comparison = c(
    "Primary vs fixed threshold", "Primary vs rarefied"
  ),
  Agreement = c(
    mean(pooled_fit$Classification == fixed_detection_fit$Classification),
    mean(pooled_fit$Classification == rarefied_fit$Classification)
  ),
  stringsAsFactors = FALSE
)

detection_grid <- 10^seq(-5, -3, length.out = 17L)
detection_sensitivity <- do.call(rbind, lapply(detection_grid, function(value) {
  fit <- fit_ncm(otutab, detection = value)
  data.frame(
    Detection = value,
    Migration = unique(fit$Migration),
    RSquared = unique(fit$RSquared),
    NeutralFraction = mean(fit$Classification == "Neutral envelope"),
    stringsAsFactors = FALSE
  )
}))

stopifnot(
  all(colSums(rarefied_otutab) == 10000L),
  nrow(classification_sensitivity) == 9L,
  nrow(detection_sensitivity) == 17L,
  all(classification_agreement$Agreement >= 0 &
        classification_agreement$Agreement <= 1)
)
classification_agreement
```

## 迁入率与偏离类群的解释边界 {#sec-audit}

```{r}
#| results: hold
#| label: neutral-model-audit-table
neutral_model_audit <- data.frame(
  Dimension = c(
    "Regional pool", "Detection", "Sequencing depth", "Model fit",
    "Envelope", "Taxonomic rank", "Group contrast"
  ),
  FragilePractice = c(
    "Pool all habitats without justification",
    "Define presence differently across analyses",
    "Ignore library-size-driven occupancy",
    "Translate R-squared into neutral-process percentage",
    "Call every in-envelope taxon neutral",
    "Compare ASV and genus parameters directly",
    "Treat group-specific m as a randomized effect"
  ),
  UpgradedContract = c(
    "State source pool and refit plausible strata",
    "Prespecify threshold and show sensitivity",
    "Report N and a depth-handling sensitivity",
    "Use R-squared only as abundance-occupancy fit",
    "Use predictive labels as diagnostic evidence",
    "Keep one feature universe per comparison",
    "Report pool, depth and confounding boundaries"
  ),
  stringsAsFactors = FALSE
)
knitr::kable(
  neutral_model_audit,
  caption = "Audit contract for neutral community-model claims"
)
```

主模型估计 $m=$ `r sprintf("%.3f", primary_summary$Migration)`，abundance–occupancy $R^2=$ `r sprintf("%.3f", primary_summary$RSquared)`；13,628 个 OTU 中有 `r classification_summary$OTUs[classification_summary$Classification == "Neutral envelope"]` 个落入 95% predictive envelope。把 detection 改为 $10^{-4}$ 后，分类一致率为 `r scales::percent(classification_agreement$Agreement[1], accuracy = 0.1)`；把所有样本确定性抽平到 10,000 reads 后，一致率为 `r scales::percent(classification_agreement$Agreement[2], accuracy = 0.1)`。因此“哪些 OTU 偏离”必须和 detection/depth contract 一起解释。

三个湿地的 group-specific $m$ 不能直接归因为 habitat effect：拆分后 local sample number、metacommunity composition、mean depth 与 spatial extent 同时改变。可靠比较应在匹配设计中 bootstrap pool definition，并把环境协变量与批次纳入独立分析。

## 区分模型参数、拟合不足与偏离类群 {#sec-publication}

### 图 1：丰度与检出率的关系及 95% 预测区间

```{r}
#| results: hold
#| label: fig-neutral-abundance-occupancy
#| fig-width: 7.1
#| fig-height: 5.6
class_colours <- c(
  "Above neutral" = pal_pub[["vermillion"]],
  "Neutral envelope" = pal_pub[["grey"]],
  "Below neutral" = pal_pub[["blue"]]
)
curve_data <- pooled_fit[order(pooled_fit$MeanAbundance), ]
label_data <- pooled_fit[
  order(-abs(pooled_fit$StandardizedDeviation)),
]
label_data <- label_data[!duplicated(label_data$DisplayTaxon), ]
label_data <- head(label_data, 8L)
neutral_curve_plot <- ggplot() +
  geom_ribbon(
    data = curve_data,
    aes(x = MeanAbundance, ymin = Lower, ymax = Upper),
    fill = "#BFC5CC", alpha = 0.45
  ) +
  geom_line(
    data = curve_data,
    aes(x = MeanAbundance, y = Predicted),
    colour = "#202020", linewidth = 0.65
  ) +
  geom_point(
    data = pooled_fit,
    aes(x = MeanAbundance, y = Occupancy, colour = Classification),
    size = 0.8, alpha = 0.42
  ) +
  ggrepel::geom_text_repel(
    data = label_data,
    aes(x = MeanAbundance, y = Occupancy, label = DisplayTaxon),
    family = font_pub, size = 2.35, max.overlaps = Inf,
    min.segment.length = 0, box.padding = 0.45, point.padding = 0.15,
    force = 1.5, max.time = 2, show.legend = FALSE
  ) +
  scale_x_log10(labels = scales::label_scientific()) +
  scale_y_continuous(limits = c(0, 1), labels = scales::label_percent()) +
  scale_colour_manual(values = class_colours) +
  labs(
    title = "Neutral model reproduces the pooled abundance-occupancy pattern",
    subtitle = sprintf(
      "m = %.3f; R² = %.3f; N = %.0f reads",
      primary_summary$Migration, primary_summary$RSquared,
      primary_summary$MeanLibrary
    ),
    x = "Mean relative abundance in the metacommunity",
    y = "Sample occupancy", colour = "Predictive class",
    caption = "Ribbon: exact-binomial 95% predictive envelope; labels mark the largest standardized deviations."
  ) +
  theme_pub(base_size = 8.4) +
  theme(legend.position = "bottom")
save_pub(
  neutral_curve_plot, "figures/39-neutral-abundance-occupancy",
  width = 180, height = 143
)
neutral_curve_plot
```

### 图 2：pool-specific immigration estimates

```{r}
#| results: hold
#| label: fig-neutral-pool-migration
#| fig-width: 7.1
#| fig-height: 4.8
pool_ledger$Pool <- factor(
  pool_ledger$Pool, levels = rev(c("All wetlands", "CW", "IW", "TW"))
)
pool_plot <- ggplot(
  pool_ledger,
  aes(x = Migration, y = Pool, colour = Pool)
) +
  geom_errorbarh(
    aes(xmin = Lower, xmax = Upper), height = 0.15, linewidth = 0.7
  ) +
  geom_point(aes(size = RSquared), shape = 16) +
  scale_x_log10() +
  scale_colour_manual(values = c(
    "All wetlands" = pal_pub[["grey"]], "CW" = pal_pub[["blue"]],
    "IW" = pal_pub[["orange"]], "TW" = pal_pub[["green"]]
  )) +
  scale_size_continuous(range = c(3.2, 6.2)) +
  labs(
    title = "Immigration estimates depend on the defined regional pool",
    subtitle = "Points: fitted m; bars: 95% sample-bootstrap interval (200 replicates)",
    x = "Migration parameter m (log scale)", y = NULL,
    colour = "Regional pool", size = "Model R²",
    caption = "Group-specific fits also change sample number, mean depth, composition and spatial extent."
  ) +
  theme_pub(base_size = 8.6) +
  theme(legend.position = "bottom")
save_pub(
  pool_plot, "figures/39-neutral-pool-migration",
  width = 180, height = 122
)
pool_plot
```

### 图 3：OTU classification 的预处理敏感性

```{r}
#| results: hold
#| label: fig-neutral-classification-sensitivity
#| fig-width: 7.1
#| fig-height: 4.8
classification_sensitivity$Model <- factor(
  classification_sensitivity$Model,
  levels = c(
    "Primary: 1 / mean depth", "Fixed relative threshold",
    "Rarefied to 10k reads"
  )
)
classification_sensitivity$Classification <- factor(
  classification_sensitivity$Classification,
  levels = c("Below neutral", "Neutral envelope", "Above neutral")
)
class_sensitivity_plot <- ggplot(
  classification_sensitivity,
  aes(x = Model, y = Fraction, fill = Classification)
) +
  geom_col(width = 0.68, colour = "white", linewidth = 0.3) +
  scale_fill_manual(values = class_colours, drop = FALSE) +
  scale_y_continuous(labels = scales::label_percent(), expand = c(0, 0)) +
  labs(
    title = "Predictive labels move when observation rules change",
    subtitle = sprintf(
      "Agreement with primary labels: fixed threshold %.1f%%; rarefied %.1f%%",
      100 * classification_agreement$Agreement[1],
      100 * classification_agreement$Agreement[2]
    ),
    x = NULL, y = "Fraction of OTUs", fill = "Predictive class",
    caption = "Rarefaction is used only as a sensitivity analysis, with seed 20260739."
  ) +
  theme_pub(base_size = 8.5) +
  theme(
    axis.text.x = element_text(angle = 18, hjust = 1),
    legend.position = "bottom"
  )
save_pub(
  class_sensitivity_plot, "figures/39-neutral-classification-sensitivity",
  width = 180, height = 122
)
class_sensitivity_plot
```

### 图 4：检查检出阈值改变后模型是否稳定

```{r}
#| results: hold
#| label: fig-neutral-detection-sensitivity
#| fig-width: 7.1
#| fig-height: 4.8
m_panel <- ggplot(
  detection_sensitivity, aes(x = Detection, y = Migration)
) +
  geom_vline(
    xintercept = primary_summary$Detection,
    linetype = 2, colour = pal_pub[["grey"]]
  ) +
  geom_line(colour = pal_pub[["blue"]], linewidth = 0.8) +
  geom_point(colour = pal_pub[["blue"]], size = 1.9) +
  scale_x_log10(labels = scales::label_scientific()) +
  scale_y_log10() +
  labs(
    title = "A. Migration estimate", x = "Detection threshold",
    y = "Migration parameter m"
  ) +
  theme_pub(base_size = 8.0)
r2_panel <- ggplot(
  detection_sensitivity, aes(x = Detection, y = RSquared)
) +
  geom_vline(
    xintercept = primary_summary$Detection,
    linetype = 2, colour = pal_pub[["grey"]]
  ) +
  geom_line(colour = pal_pub[["vermillion"]], linewidth = 0.8) +
  geom_point(colour = pal_pub[["vermillion"]], size = 1.9) +
  scale_x_log10(labels = scales::label_scientific()) +
  labs(
    title = "B. Abundance-occupancy fit", x = "Detection threshold",
    y = "Model R²"
  ) +
  theme_pub(base_size = 8.0)
detection_plot <- patchwork::wrap_plots(m_panel, r2_panel, nrow = 1L) +
  patchwork::plot_annotation(
    title = "Observation limits are part of the neutral-model estimand",
    caption = "Dashed lines mark the primary threshold (1 / mean library size)."
  )
save_pub(
  detection_plot, "figures/39-neutral-detection-sensitivity",
  width = 180, height = 122
)
detection_plot
```

```{r}
#| results: hold
#| label: verify-neutral-community-model
result_dir <- "results/39-neutral-community-model"
dir.create(result_dir, recursive = TRUE, showWarnings = FALSE)
utils::write.table(
  pooled_fit,
  file.path(result_dir, "otu-neutral-ledger.tsv"),
  sep = "\t", quote = FALSE, row.names = FALSE
)
utils::write.table(
  pool_ledger,
  file.path(result_dir, "pool-migration-ledger.tsv"),
  sep = "\t", quote = FALSE, row.names = FALSE
)
utils::write.table(
  classification_sensitivity,
  file.path(result_dir, "classification-sensitivity.tsv"),
  sep = "\t", quote = FALSE, row.names = FALSE
)
utils::write.table(
  detection_sensitivity,
  file.path(result_dir, "detection-sensitivity.tsv"),
  sep = "\t", quote = FALSE, row.names = FALSE
)

expected_bases <- c(
  "figures/39-neutral-abundance-occupancy",
  "figures/39-neutral-pool-migration",
  "figures/39-neutral-classification-sensitivity",
  "figures/39-neutral-detection-sensitivity"
)
expected_files <- as.vector(outer(
  expected_bases, c(".pdf", ".svg", ".png", ".tiff"), paste0
))
stopifnot(
  all(file.exists(expected_files)),
  nrow(pooled_fit) == 13628L,
  nrow(pool_ledger) == 4L,
  all(pool_ledger$Migration > 0 & pool_ledger$Migration < 1),
  unique(pooled_fit$RSquared) > 0.50,
  all(colSums(rarefied_otutab) == 10000L),
  setequal(
    unique(pooled_fit$Classification),
    c("Above neutral", "Below neutral", "Neutral envelope")
  )
)
```

::: {.callout-caution title="常见坑：审稿人会追问的九件事"}

1. **不定义 metacommunity pool**：合并不同 habitat 会把 selection gradient 混进 pooled occupancy。  
2. **把 $m$ 解释为真实迁移率**：它是模型尺度上的 migration parameter，并与 $N$、pool 和 detection 相连。  
3. **把 $R^2$ 写成中性过程比例**：它只是 abundance–occupancy pattern fit。  
4. **把 envelope 内 OTU 宣布为中性**：正确表述是“未检测到偏离”。  
5. **忽略 library size**：低深度样本更难检出稀有 OTU。  
6. **先过滤偏离模型的稀有类群**：feature filtering 会改变待解释的 rare biosphere。  
7. **只报一条漂亮曲线**：至少给 detection/depth sensitivity 与 parameter uncertainty。  
8. **跨 rank 比较 $m$**：aggregation 会同时改变 abundance 与 occupancy。  
9. **用 observational group difference 写因果**：pool composition、空间范围与环境共线性必须单独处理。

:::

## 报告中性群落模型的方法与限制 {#sec-methods}

> The OTU table, taxonomy and metadata were read independently and aligned by sample identifier. The metacommunity comprised 13,628 OTUs in 90 wetland samples (1,619,670 reads; 30 samples each from CW, IW and TW). For each OTU, mean metacommunity relative abundance and occupancy above a prespecified detection limit of one read per mean library ($d=1/N$) were calculated. The Sloan neutral community model was fitted by minimizing squared error between observed occupancy and the beta-distribution prediction over $10^{-8}\le m\le1$. Exact-binomial 95% predictive limits classified OTUs as above, below or within the neutral envelope. Parameter uncertainty was estimated using 200 sample-bootstrap replicates for the pooled dataset and each wetland-specific pool. Sensitivity analyses used a fixed relative-abundance threshold of $10^{-4}$, deterministic rarefaction to 10,000 reads per sample, and 17 detection limits from $10^{-5}$ to $10^{-3}$. Random seeds were fixed at 20260739–20260742. $R^2$ was interpreted as abundance–occupancy fit rather than a fraction of neutral assembly.

## 将中性群落模型用于自己的研究 {#sec-own-data}

```{r}
#| eval: false
otutab <- read_keyed_tsv("your_data/otutab.tsv")
taxonomy <- read_keyed_tsv("your_data/taxonomy.tsv")
metadata <- read_keyed_tsv("your_data/metadata.tsv")

# 必改：在拟合前写清 regional pool 与 detection rule。
pool_samples <- rownames(metadata)[metadata$YourPoolColumn == "TargetPool"]
counts <- as.matrix(otutab[, pool_samples, drop = FALSE])
fit <- fit_ncm(counts, detection = 1 / mean(colSums(counts)))
```

若研究问题是“recipient community 从哪个 source 输入”，source pool 应来自设计和生物学，而不是为了提高 $R^2$ 后验挑选。若是 repeated measures、不同 body sites 或多个地理区域，分别拟合只是第一步；pool-level inference 还需要 subject/site-aware resampling 与明确的比较 estimand。

## 参考 {#sec-references}

- Sloan WT, Lunn M, Woodcock S, et al. Quantifying the roles of immigration and chance in shaping prokaryote community structure. *Environmental Microbiology*. 2006;8:732–740. <https://doi.org/10.1111/j.1462-2920.2005.00956.x>
- Burns AR, Stephens WZ, Stagaman K, et al. Contribution of neutral processes to the assembly of gut microbial communities in the zebrafish over host development. *ISME Journal*. 2016;10:655–664. <https://doi.org/10.1038/ismej.2015.142>
- Sloan WT, Woodcock S, Lunn M, et al. Modeling taxa-abundance distributions in microbial communities using environmental sequence data. *Microbial Ecology*. 2007;53:443–455. <https://doi.org/10.1007/s00248-006-9141-x>
- Gloor GB, Macklaim JM, Pawlowsky-Glahn V, Egozcue JJ. Microbiome datasets are compositional: and this is not optional. *Frontiers in Microbiology*. 2017;8:2224. <https://doi.org/10.3389/fmicb.2017.02224>
- An J, Liu C, Wang Q, et al. Soil bacterial community structure in Chinese wetlands. *Geoderma*. 2019;337:290–299. <https://doi.org/10.1016/j.geoderma.2018.09.035>
- Liu C, Cui Y, Li X, Yao M. microeco: an R package for data mining in microbial community ecology. *FEMS Microbiology Ecology*. 2021;97:fiaa255. <https://doi.org/10.1093/femsec/fiaa255>
