---
title: "第 42 篇 · FAPROTAX、Tax4Fun2 与 BugBase：环境功能类群"
author: "微生物组分析最佳实践 · 16S 系列"
date: last-modified
format:
  html:
    toc: true
    toc-depth: 3
    code-fold: false
    code-tools: true
    code-copy: true
    number-sections: true
execute:
  eval: true
  freeze: auto
  warning: false
  message: false
fig-dpi: 300
fig-format: png
---

> **分析目标：**用 FAPROTAX 把 16S taxonomy 映射到可解释的 prokaryotic functional groups，逐样本报告 annotation coverage、功能组成与组间差异，并用 genus-only remapping 审计结果对 taxonomic resolution 的依赖。  
> **输入文件：**通用三件套 `data/small/{otutab,taxonomy,metadata}.tsv`。Tax4Fun2 另需 representative sequences；BugBase 另需 OTU table、Greengenes-compatible taxonomy 和 normalized input。  
> **预计资源：**13,628 个 OTU、90 个湿地样本；两次 FAPROTAX mapping 与 93 个功能的组间检验，普通笔记本约 1 分钟、峰值内存低于 1 GB；四张图导出为 PDF/SVG/600 ppi PNG/LZW-TIFF。

## 这一步对应论文里的哪张图 {#sec-target}

[Louca et al. (2016)](https://doi.org/10.1126/science.aaf4507)用 taxonomy–function literature mapping 描述全球海洋微生物功能；[Wemheuer et al. (2020)](https://doi.org/10.1186/s40168-020-00815-y)则以 Tax4Fun2 引入 reference-data-based functional prediction 与 functional redundancy index。这里不转载论文原图，而是在公开湿地 16S 数据上重绘 annotation coverage、功能组成、组别 heatmap 和 taxonomic-resolution sensitivity。

::: {.callout-important title="先给结论"}
FAPROTAX、Tax4Fun2 和 BugBase 都是**从扩增子数据推断潜在功能**，不是测到基因、转录本或代谢通量。结果首先受 primer、taxonomy/sequence reference、annotation coverage 与数据库版本约束；主图必须把 coverage 与功能结果并列，论文措辞使用“predicted”或“putative”。
:::

本页使用 `microeco` 2.0.0 随包分发的真实中国湿地 16S 数据，CW、IW、TW 各 30 个样本。FAPROTAX 数据库版本由运行日志记录；同一个 OTU 可以匹配多个功能，因此功能条目的相对份额是 **annotation assignments 的组成**，不能解释为互斥细胞比例。

## 理论：三种工具的 estimand 并不相同 {#sec-theory}

### 1. FAPROTAX 是 taxonomy-to-trait literature mapping

对 OTU $i$ 与功能 $k$，数据库给出二元映射 $M_{ik}\in\{0,1\}$。样本 $s$ 的功能 assignment abundance 为

$$
A_{ks}=\sum_i M_{ik}Y_{is}.
$$

同一 taxon 可对应多个功能，所以 $\sum_k A_{ks}$ 可以大于 mapped reads。这里另外计算

$$
C_s=\frac{\sum_{i:\sum_kM_{ik}>0}Y_{is}}{\sum_iY_{is}},
$$

即至少获得一个 FAPROTAX annotation 的 read fraction。它是解释功能图之前必须报告的 coverage。

### 2. Tax4Fun2 从 representative sequence 邻近参考基因组

Tax4Fun2 不是简单读 taxonomy；它将 representative sequences 与 reference genomes 对齐，再汇总 KEGG ortholog predictions，并可报告 fraction of sequences unexplained 与 functional redundancy。若只有 `otutab/taxonomy/metadata` 而没有代表序列，不能假装运行 Tax4Fun2。

### 3. BugBase 汇总的是高层 microbial phenotypes

BugBase 预测 aerobic、anaerobic、biofilm-forming、Gram-positive 等 phenotype，依赖 compatible taxonomic reference、copy-number normalization 与预计算 trait tables。它与 FAPROTAX pathways、Tax4Fun2 KOs 不在同一层级，不能把三个工具的条目直接做“多数投票”。

### 4. 功能 assignments 仍是 compositional data

本页对每个样本的 assignment counts 做 closure，再以 pseudocount 0.5 计算 CLR；每个功能用 Kruskal–Wallis 检验 CW/IW/TW 差异，93 个 p-value 统一做 Benjamini–Hochberg correction，并同时报告 epsilon-squared effect size。筛图依据 effect size 与 adjusted p-value，不只按最小 p-value。

<details>
<summary><strong>深入：为什么不能用 16S 功能预测替代 shotgun metagenomics</strong></summary>

同一分类单元内部可以存在 accessory-gene variation、水平基因转移和 strain-specific pathways；参考基因组与环境样本之间的系统发育距离又会引入 extrapolation。shotgun metagenomics 至少直接观察 DNA functional potential，metatranscriptomics/proteomics/metabolomics分别更接近 expression、protein 与 biochemical outcome。16S prediction 适合生成低成本假设和设计验证实验，不适合作为某通路真实增强的唯一证据。

</details>

## 准备工作 {#sec-setup}

<details>
<summary><strong>展开：安装依赖并定义出版级作图函数</strong></summary>

```{r}
#| eval: false
install.packages(c(
  "ggplot2", "ggrepel", "microeco", "patchwork", "ragg", "readr", "scales",
  "svglite", "systemfonts"
))
```

整仓库使用者可改用 `source("R/theme_pub.R")`；单篇复现直接运行下面定义：

```{r}
#| label: setup-functional-guild-theme
library(ggplot2)
library(microeco)

set.seed(20260742)
font_pub <- "DejaVu Sans"
pal_pub <- c(
  blue = "#0072B2", orange = "#E69F00", green = "#009E73",
  vermillion = "#D55E00", purple = "#CC79A7", sky = "#56B4E9",
  yellow = "#F0E442", grey = "#6B7280"
)
scale_color_pub <- function(..., values = unname(pal_pub)) {
  ggplot2::scale_color_manual(..., values = values)
}
scale_fill_pub <- function(..., values = unname(pal_pub)) {
  ggplot2::scale_fill_manual(..., values = values)
}
theme_pub <- function(base_size = 10, base_family = font_pub) {
  ggplot2::theme_bw(base_size = base_size, base_family = base_family) +
    ggplot2::theme(
      panel.grid.minor = ggplot2::element_blank(),
      panel.grid.major = ggplot2::element_line(colour = "#E6E6E6", linewidth = 0.25),
      axis.text = ggplot2::element_text(colour = "#1A1A1A"),
      axis.title = ggplot2::element_text(colour = "#1A1A1A"),
      plot.title.position = "plot",
      plot.title = ggplot2::element_text(face = "bold", size = ggplot2::rel(1.15)),
      plot.subtitle = ggplot2::element_text(colour = "#4D4D4D"),
      plot.caption = ggplot2::element_text(colour = "#666666", hjust = 0),
      strip.background = ggplot2::element_rect(fill = "#F2F2F2", colour = "#B3B3B3"),
      strip.text = ggplot2::element_text(face = "bold"),
      legend.key = ggplot2::element_blank(), legend.position = "top"
    )
}
save_pub <- function(plot, file_base, width = 89, height = 70, units = "mm", dpi = 600) {
  dir.create(dirname(file_base), recursive = TRUE, showWarnings = FALSE)
  ggplot2::ggsave(paste0(file_base, ".pdf"), plot, width = width, height = height,
                  units = units, device = grDevices::cairo_pdf, family = font_pub, bg = "white")
  ggplot2::ggsave(paste0(file_base, ".svg"), plot, width = width, height = height,
                  units = units, device = svglite::svglite, bg = "white")
  ggplot2::ggsave(paste0(file_base, ".png"), plot, width = width, height = height,
                  units = units, dpi = dpi, device = ragg::agg_png, bg = "white")
  ggplot2::ggsave(paste0(file_base, ".tiff"), plot, width = width, height = height,
                  units = units, dpi = dpi, device = ragg::agg_tiff,
                  compression = "lzw", bg = "white")
  invisible(plot)
}
```

</details>

## 可复制代码 {#sec-code}

### 1. 从三件套读取并构建 `microtable`

```{r}
#| label: read-functional-guild-triad
read_keyed_tsv <- function(path) {
  x <- readr::read_tsv(path, show_col_types = FALSE, progress = FALSE,
                       name_repair = "minimal", na = character())
  ids <- as.character(x[[1L]])
  stopifnot(!anyDuplicated(ids))
  out <- as.data.frame(x[-1L], check.names = FALSE)
  rownames(out) <- ids
  out
}
otutab_raw <- read_keyed_tsv("data/small/otutab.tsv")
taxonomy <- read_keyed_tsv("data/small/taxonomy.tsv")
metadata <- read_keyed_tsv("data/small/metadata.tsv")
otutab <- as.matrix(data.frame(lapply(otutab_raw, as.integer), check.names = FALSE))
rownames(otutab) <- rownames(otutab_raw)
metadata$Group <- factor(metadata$Group, levels = c("CW", "IW", "TW"))
otutab <- otutab[, rownames(metadata), drop = FALSE]

stopifnot(
  nrow(otutab) == 13628L, ncol(otutab) == 90L,
  sum(otutab) == 1619670L,
  identical(rownames(otutab), rownames(taxonomy)),
  identical(colnames(otutab), rownames(metadata))
)

dataset <- microeco::microtable$new(
  otu_table = as.data.frame(otutab),
  sample_table = metadata,
  tax_table = taxonomy,
  auto_tidy = TRUE
)
head(otutab[, 1:5])
head(taxonomy)
head(metadata)
```

### 2. 映射 FAPROTAX，并单独计算 annotation coverage

```{r}
#| label: map-faprotax
faprotax <- microeco::trans_func$new(dataset)
faprotax$cal_func(prok_database = "FAPROTAX")
function_map <- as.matrix(faprotax$res_func)
function_map <- function_map[rownames(otutab), , drop = FALSE]
mapped_taxon <- rowSums(function_map) > 0
function_counts <- t(function_map) %*% otutab
coverage <- colSums(otutab[mapped_taxon, , drop = FALSE]) / colSums(otutab)

coverage_ledger <- data.frame(
  SampleID = names(coverage), Group = metadata[names(coverage), "Group"],
  AnnotationCoverage = unname(coverage), stringsAsFactors = FALSE
)
mapping_summary <- data.frame(
  Features = nrow(function_map), Functions = ncol(function_map),
  MappedFeatures = sum(mapped_taxon), MappedReads = sum(otutab[mapped_taxon, ]),
  TotalReads = sum(otutab), OverallReadCoverage = sum(otutab[mapped_taxon, ]) / sum(otutab)
)

stopifnot(
  all(function_map %in% c(0, 1)), ncol(function_map) == 93L,
  sum(mapped_taxon) == 3992L,
  sum(otutab[mapped_taxon, ]) == 562755L,
  all(coverage >= 0 & coverage <= 1)
)
mapping_summary
```

### 3. 计算 assignment composition 与多重检验

```{r}
#| label: test-faprotax-functions
assignment_share <- sweep(function_counts, 2L, colSums(function_counts), "/")
clr_counts <- log(function_counts + 0.5)
clr_counts <- sweep(clr_counts, 2L, colMeans(clr_counts), "-")

test_one_function <- function(feature) {
  values <- clr_counts[feature, ]
  test <- stats::kruskal.test(values ~ metadata$Group)
  epsilon2 <- max(0, (unname(test$statistic) - nlevels(metadata$Group) + 1) /
                       (length(values) - nlevels(metadata$Group)))
  medians <- tapply(assignment_share[feature, ], metadata$Group, median)
  data.frame(
    Function = feature, PValue = test$p.value, EpsilonSquared = epsilon2,
    CWMedian = medians[["CW"]], IWMedian = medians[["IW"]],
    TWMedian = medians[["TW"]], stringsAsFactors = FALSE
  )
}
function_tests <- do.call(rbind, lapply(rownames(function_counts), test_one_function))
function_tests$AdjustedP <- stats::p.adjust(function_tests$PValue, method = "BH")
function_tests <- function_tests[order(-function_tests$EpsilonSquared, function_tests$AdjustedP), ]
function_tests$FunctionLabel <- gsub("_", " ", function_tests$Function, fixed = TRUE)

stopifnot(nrow(function_tests) == 93L, all(function_tests$AdjustedP >= function_tests$PValue))
head(function_tests, 12)
```

### 4. 用 genus-only remapping 审计 taxonomy resolution

```{r}
#| label: faprotax-resolution-sensitivity
taxonomy_genus <- taxonomy
taxonomy_genus[, setdiff(colnames(taxonomy_genus), "Genus")] <- ""
dataset_genus <- microeco::microtable$new(
  otu_table = as.data.frame(otutab), sample_table = metadata,
  tax_table = taxonomy_genus, auto_tidy = TRUE
)
faprotax_genus <- microeco::trans_func$new(dataset_genus)
faprotax_genus$for_what <- "prok"
faprotax_genus$cal_func(prok_database = "FAPROTAX")
map_genus <- as.matrix(faprotax_genus$res_func)[rownames(otutab), , drop = FALSE]
counts_genus <- t(map_genus) %*% otutab
share_genus <- sweep(counts_genus, 2L, pmax(colSums(counts_genus), 1), "/")

function_sensitivity <- data.frame(
  Function = rownames(function_counts),
  FullLineageMean = rowMeans(assignment_share),
  GenusOnlyMean = rowMeans(share_genus),
  SampleSpearman = vapply(rownames(function_counts), function(feature) {
    if (stats::sd(assignment_share[feature, ]) == 0 || stats::sd(share_genus[feature, ]) == 0) return(NA_real_)
    stats::cor(assignment_share[feature, ], share_genus[feature, ], method = "spearman")
  }, numeric(1)),
  stringsAsFactors = FALSE
)
function_sensitivity$MeanAbsoluteDifference <- abs(
  function_sensitivity$FullLineageMean - function_sensitivity$GenusOnlyMean
)
function_sensitivity$FunctionLabel <- gsub("_", " ", function_sensitivity$Function, fixed = TRUE)

resolution_coverage <- data.frame(
  Mapping = c("Full lineage", "Genus only"),
  ReadCoverage = c(sum(otutab[mapped_taxon, ]) / sum(otutab),
                   sum(otutab[rowSums(map_genus) > 0, ]) / sum(otutab))
)
resolution_coverage
```

## 审计与升级 {#sec-audit}

1. **先审 coverage。**低 coverage 时，组间差异可能只是“哪些 reads 能被数据库注释”的差异。必须给逐样本分布，而不是只给总体百分比。
2. **锁数据库和 reference。**FAPROTAX、Tax4Fun2 与 BugBase 更新节奏不同；版本、下载日期、reference files、checksum 与参数都应进入 provenance。
3. **区分 assignment 与 abundance。**多标签 FAPROTAX 条目不互斥，堆叠柱图的 denominator 必须说明；不要命名成“cell proportion”。
4. **检验与筛图分离。**全部功能进入同一个 FDR family；Top 12 只用于展示，不能在看图后再重定义检验集合。
5. **用 orthogonal data 验证。**关键 nitrogen/sulfur/methane pathway 至少用 shotgun genes、qPCR、transcript、enzyme assay 或 metabolite corroboration。

::: {.callout-note title="Tax4Fun2 与 BugBase 的最低输入审计"}
Tax4Fun2 必须保留与 count table 完全一致的 representative-sequence IDs，并报告 reference version、sequence identity/coverage、FTU/FSU 与 FRI；BugBase 必须记录 compatible taxonomy、normalization、phenotype threshold 和 unmapped fraction。只有三件套而缺代表序列时，本页的 FAPROTAX branch 可以运行，但 Tax4Fun2 branch 尚不具备合法输入。
:::

## 出版级美化 {#sec-beautify}

### 1. annotation coverage

```{r}
#| label: fig-functional-coverage
#| fig-cap: "FAPROTAX annotation coverage must accompany predicted functions."
p_coverage <- ggplot(coverage_ledger, aes(Group, AnnotationCoverage, colour = Group)) +
  geom_boxplot(width = 0.55, outlier.shape = NA, colour = "#4D4D4D") +
  geom_jitter(width = 0.12, height = 0, alpha = 0.65, size = 1.5) +
  scale_color_pub(values = c(CW = pal_pub[["blue"]], IW = pal_pub[["orange"]], TW = pal_pub[["green"]])) +
  scale_y_continuous(labels = scales::label_percent(accuracy = 1), limits = c(0, 1)) +
  labs(title = "FAPROTAX annotation coverage", x = NULL,
       y = "Annotated read fraction",
       caption = "Coverage precedes multi-function duplication.") +
  theme_pub() + theme(legend.position = "none")
save_pub(p_coverage, "figures/42-function-coverage", 110, 82)
p_coverage
```

### 2. Top function assignment composition

```{r}
#| label: fig-functional-composition
#| fig-cap: "Group means of the most abundant FAPROTAX assignment categories."
top_functions <- names(sort(rowMeans(assignment_share), decreasing = TRUE))[1:10]
composition_long <- do.call(rbind, lapply(top_functions, function(feature) {
  aggregate(assignment_share[feature, ], list(Group = metadata$Group), mean) |>
    transform(Function = gsub("_", " ", feature, fixed = TRUE)) |>
    setNames(c("Group", "AssignmentShare", "Function"))
}))
composition_long$Function <- factor(
  composition_long$Function,
  levels = rev(gsub("_", " ", top_functions, fixed = TRUE))
)
p_composition <- ggplot(composition_long, aes(AssignmentShare, Function, fill = Group)) +
  geom_col(position = position_dodge(width = 0.78), width = 0.7) +
  scale_fill_pub(values = c(CW = pal_pub[["blue"]], IW = pal_pub[["orange"]], TW = pal_pub[["green"]])) +
  scale_x_continuous(labels = scales::label_percent(accuracy = 1), expand = expansion(mult = c(0, 0.04))) +
  labs(title = "Most abundant predicted functions", x = "Mean share of function assignments", y = NULL,
       caption = "Categories are non-exclusive assignment shares.") +
  theme_pub()
save_pub(p_composition, "figures/42-functional-composition", 178, 105)
p_composition
```

### 3. effect-size-ranked heatmap

```{r}
#| label: fig-functional-heatmap
#| fig-cap: "Group-level CLR profiles for functions with the largest omnibus effects."
heat_functions <- function_tests$Function[1:12]
heat <- do.call(rbind, lapply(heat_functions, function(feature) {
  means <- tapply(clr_counts[feature, ], metadata$Group, mean)
  z <- as.numeric(scale(means))
  data.frame(Function = gsub("_", " ", feature, fixed = TRUE), Group = names(means), Z = z)
}))
heat$Function <- factor(heat$Function, levels = rev(gsub("_", " ", heat_functions, fixed = TRUE)))
p_heat <- ggplot(heat, aes(Group, Function, fill = Z)) +
  geom_tile(colour = "white", linewidth = 0.35) +
  scale_fill_gradient2(low = pal_pub[["blue"]], mid = "white", high = pal_pub[["vermillion"]], midpoint = 0) +
  labs(title = "Predicted-function effect audit", x = NULL, y = NULL, fill = "Row z-score",
       caption = "BH correction covers all 93 functions.") +
  theme_pub()
save_pub(p_heat, "figures/42-functional-heatmap", 135, 105)
p_heat
```

### 4. taxonomic-resolution sensitivity

```{r}
#| label: fig-functional-sensitivity
#| fig-cap: "Function means inferred from full lineages versus genus-only taxonomy."
label_rows <- head(function_sensitivity[order(-function_sensitivity$MeanAbsoluteDifference), ], 8)
p_sensitivity <- ggplot(function_sensitivity, aes(FullLineageMean, GenusOnlyMean)) +
  geom_abline(slope = 1, intercept = 0, linetype = 2, colour = "#6B7280") +
  geom_point(aes(colour = SampleSpearman), size = 2, alpha = 0.8) +
  ggrepel::geom_text_repel(data = label_rows, aes(label = FunctionLabel),
                           size = 2.5, max.overlaps = Inf, min.segment.length = 0) +
  scale_colour_gradient2(low = pal_pub[["vermillion"]], mid = "#F2F2F2",
                         high = pal_pub[["blue"]], midpoint = 0.5, na.value = pal_pub[["grey"]]) +
  scale_x_log10(labels = scales::label_percent(accuracy = 0.01)) +
  scale_y_log10(labels = scales::label_percent(accuracy = 0.01)) +
  labs(title = "Taxonomic-resolution sensitivity", x = "Mean assignment share: full lineage",
       y = "Mean assignment share: genus only", colour = "Sample rho",
       caption = "Large departures from the diagonal identify taxonomy-dependent predictions.") +
  theme_pub()
save_pub(p_sensitivity, "figures/42-functional-sensitivity", 130, 100)
p_sensitivity
```

```{r}
#| label: export-functional-guild-results
dir.create("results/42-functional-guilds", recursive = TRUE, showWarnings = FALSE)
readr::write_tsv(mapping_summary, "results/42-functional-guilds/mapping-summary.tsv")
readr::write_tsv(coverage_ledger, "results/42-functional-guilds/sample-coverage.tsv")
readr::write_tsv(function_tests, "results/42-functional-guilds/function-tests.tsv")
readr::write_tsv(function_sensitivity, "results/42-functional-guilds/taxonomy-resolution-sensitivity.tsv")
readr::write_tsv(resolution_coverage, "results/42-functional-guilds/resolution-coverage.tsv")
```

## 常见坑 {#sec-pitfalls}

::: {.callout-caution title="审稿人最常追问的五件事"}

1. 把 predicted function 写成“pathway was activated”或“metabolism increased”。
2. 不报告 unmapped reads/ASVs，或 coverage 在组间明显不同仍直接比较功能。
3. 把一个 taxon 的多个 FAPROTAX labels 当成互斥组成，柱子含义不清。
4. taxonomy 数据库、rank completeness 或 representative sequences 改了，却沿用旧预测。
5. 先挑显著功能再做 FDR，或只给 p-value 而没有 effect size 与独立验证。

:::

## 这段 Methods 怎么写 {#sec-methods}

> Putative prokaryotic functional groups were inferred from the feature-by-sample 16S count table and seven-rank taxonomy using `microeco` v2.0.0 and its bundled FAPROTAX v1.2.12 mapping. For each sample, annotation coverage was defined as the fraction of reads assigned to at least one FAPROTAX group. Because taxa may receive multiple labels, functional profiles were interpreted as relative shares of annotation assignments rather than mutually exclusive cell fractions. Function counts were transformed by centered log ratio after adding 0.5, and group differences were tested using Kruskal–Wallis tests; all 93 functions were corrected together using the Benjamini–Hochberg procedure, with epsilon-squared reported as effect size. Robustness to taxonomic resolution was evaluated by repeating the complete mapping using genus-only taxonomy. Predicted functions were treated as hypotheses and were not interpreted as direct measurements of genes or metabolic activity.

## 换成你自己的数据怎么做 {#sec-own-data}

只需替换三条路径与分组列名：

```{r}
#| eval: false
otutab_raw <- read_keyed_tsv("your_data/otutab.tsv")
taxonomy <- read_keyed_tsv("your_data/taxonomy.tsv")
metadata <- read_keyed_tsv("your_data/metadata.tsv")
metadata$Group <- factor(metadata$YourCondition)
```

先确认 taxonomy 至少包含规范的 `Kingdom`–`Species` 列，并保留每个 rank 的前缀/命名规则。若要运行 Tax4Fun2，还需 `representative-sequences.fasta`，FASTA header 必须与 `otutab` 行名完全一致；若要运行 BugBase，需按其版本要求准备 compatible taxonomy 与 normalization。关键功能在进入论文结论前应设计 shotgun、qPCR 或 metabolite validation。

## 参考 {#sec-references}

- Louca S, Parfrey LW, Doebeli M. Decoupling function and taxonomy in the global ocean microbiome. *Science*. 2016;353:1272–1277. <https://doi.org/10.1126/science.aaf4507>
- Wemheuer F, Taylor JA, Daniel R, et al. Tax4Fun2: prediction of habitat-specific functional profiles and functional redundancy based on 16S rRNA gene sequences. *Microbiome*. 2020;8:11. <https://doi.org/10.1186/s40168-020-00815-y>
- Ward T, Larson J, Meulemans J, et al. BugBase predicts organism-level microbiome phenotypes. *bioRxiv*. 2017. <https://doi.org/10.1101/133462>
- Liu C, Cui Y, Li X, Yao M. microeco: an R package for data mining in microbial community ecology. *FEMS Microbiology Ecology*. 2021;97:fiaa255. <https://doi.org/10.1093/femsec/fiaa255>
- An J, Liu C, Wang Q, et al. Soil bacterial community structure in Chinese wetlands. *Geoderma*. 2019;337:290–299. <https://doi.org/10.1016/j.geoderma.2018.09.035>
