---
title: "随机森林分类与回归：ROC、重要性与防过拟合"
author: "微生物组分析最佳实践 · 16S 系列"
date: last-modified
format:
  html:
    toc: true
    toc-depth: 3
    code-fold: false
    code-tools: true
    code-copy: true
    number-sections: false
execute:
  eval: true
  freeze: auto
  warning: false
  message: false
fig-dpi: 300
fig-format: png
---

> **分析目标：**在真实 Crohn's disease cohort 上用 nested cross-validation 训练 genus-level random forest classifier，并用同一 16S profile 回归独立 flow-cytometry microbial load；输出 out-of-fold ROC、calibration、label-permutation null、跨折重要性稳定性和回归误差。  
> **输入文件：**三件套 `data/small/absolute-quantification/{otutab,taxonomy,metadata}.tsv`；回归额外读取独立测得的 `cell-load.tsv`。  
> **预计资源：**234 个属、95 个同 cohort 样本（29 CD、66 healthy）；3×5 outer folds、3-fold inner tuning、50 次 label permutation，约 2–5 分钟、峰值内存低于 2 GB；四张图导出为 PDF/SVG/600 ppi PNG/LZW-TIFF。

## 随机森林的首要任务是外部可泛化，而非训练集 AUC {#sec-target}

[Vandeputte et al. (2017)](https://doi.org/10.1038/nature24460)展示了 microbial load 如何改变疾病关联；[Topçuoğlu et al. (2020)](https://doi.org/10.1128/mBio.00434-20)系统指出 microbiome machine learning 对 preprocessing、validation 和 leakage 极其敏感。这里不复制论文原图，而是用公开 Vandeputte cohort 重绘完全 out-of-fold 的 ROC、calibration、permutation/importance audit 与 microbial-load regression。

::: {.callout-important title="先给结论"}
随机森林能拟合高维非线性，但“树多”不会自动防止研究流程过拟合。feature filtering、CLR basis、hyperparameter tuning、threshold selection 和 importance calculation 都必须在 training fold 内完成；test fold 只能在模型锁定后使用一次。本文所有主性能都来自 sample-level out-of-fold predictions。
:::

本页只保留 `Cohort == "Disease"` 的 95 个样本，避免把额外 study controls 与病例队列混合。分类标签是观察性 CD/healthy，不等价于病因；回归结局是独立 flow-cytometry cells/g，而不是 sequencing library size。

## 理论：评估单位必须是未来样本 {#sec-theory}

### 1. nested CV 把调参和估计泛化误差分开

每个 outer split 保留 test fold；仅在 outer training set 内用 inner CV 选择 `mtry` 与 `min.node.size`。随后用完整 outer training set 重做 prevalence filter、CLR 和模型拟合，最后预测 outer test。重复 3 次 5-fold CV 后，每个样本获得 3 个 out-of-fold probabilities，取均值用于 sample-level performance。

### 2. CLR 也可能泄漏

对 training fold 先筛选 features $F_{train}$，再计算

$$
z_{is}=\log(Y_{is}+0.5)-\frac{1}{|F_{train}|}\sum_{j\in F_{train}}\log(Y_{js}+0.5).
$$

test sample 只能使用 training 锁定的 $F_{train}$；若先在全数据挑高变 taxa，再 CV，test distribution 已参与 feature engineering。

### 3. AUC、calibration 与 threshold 回答不同问题

ROC AUC 衡量随机抽取一个 case 与一个 control 时模型排序正确的概率；它不保证概率校准，也不决定临床 threshold。Brier score 与 calibration curve 检查 probability quality。若要报告 sensitivity/specificity，threshold 必须在 training data 或预先指定，不能在 test ROC 上挑 Youden point。

### 4. permutation importance 不是因果效应

某 feature 被打乱后性能下降，说明模型在当前相关结构中依赖它。高度相关的 taxa 会分摊或替代 importance；closure、batch 和 medication 也可能让重要属成为 proxy。本文报告 outer-fold top-10 stability，而不把一次 full-data ranking 当“biomarker certainty”。

<details>
<summary><strong>深入：为什么重复 CV 的每一行不能当独立样本</strong></summary>

同一样本在 3 次 repeats 中出现 3 个 prediction，这三行共享 outcome，不能直接当作 $n=285$ 计算 CI。本文先对同一样本取平均，再以 95 个 biological samples 为 bootstrap unit。若一个受试者有多个时间点，fold assignment 还必须按 subject/block 分组。

</details>

## 准备工作 {#sec-setup}

<details>
<summary><strong>展开：安装依赖并定义出版级作图函数</strong></summary>

```{r}
#| eval: false
install.packages(c(
  "ggplot2", "patchwork", "pROC", "ragg", "ranger", "readr",
  "scales", "svglite", "systemfonts"
))
```


```{r}
#| label: setup-random-forest-theme
library(ggplot2)
library(patchwork)
library(ranger)

set.seed(20260743)
font_pub <- "DejaVu Sans"
pal_pub <- c(
  blue = "#0072B2", orange = "#E69F00", green = "#009E73",
  vermillion = "#D55E00", purple = "#CC79A7", sky = "#56B4E9",
  yellow = "#F0E442", grey = "#6B7280"
)
scale_color_pub <- function(..., values = unname(pal_pub)) ggplot2::scale_color_manual(..., values = values)
scale_fill_pub <- function(..., values = unname(pal_pub)) ggplot2::scale_fill_manual(..., values = values)
theme_pub <- function(base_size = 10, base_family = font_pub) {
  ggplot2::theme_bw(base_size = base_size, base_family = base_family) +
    ggplot2::theme(
      panel.grid.minor = ggplot2::element_blank(),
      panel.grid.major = ggplot2::element_line(colour = "#E6E6E6", linewidth = 0.25),
      axis.text = ggplot2::element_text(colour = "#1A1A1A"),
      axis.title = ggplot2::element_text(colour = "#1A1A1A"),
      plot.title.position = "plot",
      plot.title = ggplot2::element_text(face = "bold", size = ggplot2::rel(1.15)),
      plot.subtitle = ggplot2::element_text(colour = "#4D4D4D"),
      plot.caption = ggplot2::element_text(colour = "#666666", hjust = 0),
      strip.background = ggplot2::element_rect(fill = "#F2F2F2", colour = "#B3B3B3"),
      strip.text = ggplot2::element_text(face = "bold"),
      legend.key = ggplot2::element_blank(), legend.position = "top"
    )
}
save_pub <- function(plot, file_base, width = 89, height = 70, units = "mm", dpi = 600) {
  dir.create(dirname(file_base), recursive = TRUE, showWarnings = FALSE)
  ggplot2::ggsave(paste0(file_base, ".pdf"), plot, width = width, height = height,
                  units = units, device = grDevices::cairo_pdf, family = font_pub, bg = "white")
  ggplot2::ggsave(paste0(file_base, ".svg"), plot, width = width, height = height,
                  units = units, device = svglite::svglite, bg = "white")
  ggplot2::ggsave(paste0(file_base, ".png"), plot, width = width, height = height,
                  units = units, dpi = dpi, device = ragg::agg_png, bg = "white")
  ggplot2::ggsave(paste0(file_base, ".tiff"), plot, width = width, height = height,
                  units = units, dpi = dpi, device = ragg::agg_tiff,
                  compression = "lzw", bg = "white")
  invisible(plot)
}
```

</details>

## 可复制代码 {#sec-code}

### 1. 读取三件套与独立 cell-load outcome

```{r}
#| label: read-random-forest-data
read_keyed_tsv <- function(path) {
  x <- readr::read_tsv(path, show_col_types = FALSE, progress = FALSE,
                       name_repair = "minimal", na = character())
  ids <- as.character(x[[1L]])
  stopifnot(!anyDuplicated(ids))
  out <- as.data.frame(x[-1L], check.names = FALSE)
  rownames(out) <- ids
  out
}
data_dir <- "data/small/absolute-quantification"
otutab_raw <- read_keyed_tsv(file.path(data_dir, "otutab.tsv"))
taxonomy <- read_keyed_tsv(file.path(data_dir, "taxonomy.tsv"))
metadata_all <- read_keyed_tsv(file.path(data_dir, "metadata.tsv"))
cell_load_all <- read_keyed_tsv(file.path(data_dir, "cell-load.tsv"))
otutab_all <- as.matrix(data.frame(lapply(otutab_raw, as.integer), check.names = FALSE))
rownames(otutab_all) <- rownames(otutab_raw)

sample_ids <- rownames(metadata_all)[metadata_all$Cohort == "Disease"]
counts <- otutab_all[, sample_ids, drop = FALSE]
metadata <- metadata_all[sample_ids, , drop = FALSE]
outcome <- factor(metadata$HealthStatus, levels = c("Healthy", "CD"))
log10_cell_load <- log10(as.numeric(cell_load_all[sample_ids, "AbsoluteCellLoad"]))
names(log10_cell_load) <- sample_ids

stopifnot(
  nrow(counts) == 234L, ncol(counts) == 95L,
  sum(outcome == "CD") == 29L, sum(outcome == "Healthy") == 66L,
  identical(colnames(counts), rownames(metadata)),
  all(is.finite(log10_cell_load))
)
head(counts[, 1:5])
head(taxonomy)
head(metadata)
summary(log10_cell_load)
```

### 2. 定义 fold-safe filtering、CLR 与 metrics

```{r}
#| label: define-random-forest-helpers
make_stratified_folds <- function(strata, k, seed) {
  set.seed(seed)
  folds <- integer(length(strata))
  for (level in unique(as.character(strata))) {
    index <- which(as.character(strata) == level)
    index <- sample(index, length(index))
    folds[index] <- rep(seq_len(k), length.out = length(index))
  }
  folds
}
select_features <- function(train_counts, max_features = 100L) {
  keep <- rowMeans(train_counts > 0) >= 0.10 & rowSums(train_counts) >= 20
  candidates <- rownames(train_counts)[keep]
  transformed <- t(log(train_counts[candidates, , drop = FALSE] + 0.5))
  transformed <- transformed - rowMeans(transformed)
  variance <- apply(transformed, 2L, stats::var)
  names(head(sort(variance, decreasing = TRUE), max_features))
}
apply_clr <- function(new_counts, features) {
  transformed <- t(log(new_counts[features, , drop = FALSE] + 0.5))
  transformed - rowMeans(transformed)
}
auc_score <- function(truth, probability) {
  as.numeric(pROC::auc(truth, probability, levels = c("Healthy", "CD"),
                       direction = "<", quiet = TRUE))
}
rmse_score <- function(truth, prediction) sqrt(mean((truth - prediction)^2))
make_numeric_strata <- function(x, groups = 5L) {
  pmin(groups, ceiling(rank(x, ties.method = "first") * groups / length(x)))
}
```

### 3. nested CV 分类：inner tune，outer predict

```{r}
#| label: nested-random-forest-classification
classification_grid <- expand.grid(
  MtryFraction = c(0.10, 0.30, 0.60), MinNodeSize = c(3L, 10L)
)
outer_predictions <- list()
tuning_ledger <- list()
importance_ledger <- list()
model_index <- 0L

for (repeat_id in 1:3) {
  outer_fold <- make_stratified_folds(outcome, 5L, 20260743 + repeat_id)
  for (fold_id in 1:5) {
    model_index <- model_index + 1L
    test_index <- which(outer_fold == fold_id)
    train_index <- setdiff(seq_along(outcome), test_index)
    train_ids <- colnames(counts)[train_index]
    test_ids <- colnames(counts)[test_index]
    y_train <- droplevels(outcome[train_index])
    inner_fold <- make_stratified_folds(y_train, 3L, 20260743 + 100 * repeat_id + fold_id)

    grid_score <- numeric(nrow(classification_grid))
    for (grid_id in seq_len(nrow(classification_grid))) {
      inner_auc <- numeric(3L)
      for (inner_id in 1:3) {
        inner_valid <- which(inner_fold == inner_id)
        inner_train <- setdiff(seq_along(train_index), inner_valid)
        inner_train_ids <- train_ids[inner_train]
        inner_valid_ids <- train_ids[inner_valid]
        features_inner <- select_features(counts[, inner_train_ids, drop = FALSE])
        x_inner_train <- apply_clr(counts[, inner_train_ids, drop = FALSE], features_inner)
        x_inner_valid <- apply_clr(counts[, inner_valid_ids, drop = FALSE], features_inner)
        fit_inner <- ranger::ranger(
          x = x_inner_train, y = droplevels(y_train[inner_train]), probability = TRUE,
          num.trees = 300L,
          mtry = max(1L, round(classification_grid$MtryFraction[grid_id] * ncol(x_inner_train))),
          min.node.size = classification_grid$MinNodeSize[grid_id],
          importance = "none", seed = 20260743 + 10000 * model_index + 100 * grid_id + inner_id,
          num.threads = 1L
        )
        probability <- predict(fit_inner, data = x_inner_valid)$predictions[, "CD"]
        inner_auc[inner_id] <- auc_score(y_train[inner_valid], probability)
      }
      grid_score[grid_id] <- mean(inner_auc)
      tuning_ledger[[length(tuning_ledger) + 1L]] <- data.frame(
        Repeat = repeat_id, OuterFold = fold_id,
        MtryFraction = classification_grid$MtryFraction[grid_id],
        MinNodeSize = classification_grid$MinNodeSize[grid_id],
        MeanInnerAUC = grid_score[grid_id]
      )
    }
    best_id <- which.max(grid_score)
    features_outer <- select_features(counts[, train_ids, drop = FALSE])
    x_train <- apply_clr(counts[, train_ids, drop = FALSE], features_outer)
    x_test <- apply_clr(counts[, test_ids, drop = FALSE], features_outer)
    fit_outer <- ranger::ranger(
      x = x_train, y = y_train, probability = TRUE, num.trees = 750L,
      mtry = max(1L, round(classification_grid$MtryFraction[best_id] * ncol(x_train))),
      min.node.size = classification_grid$MinNodeSize[best_id],
      importance = "permutation", seed = 20260743 + 100000 * model_index,
      num.threads = 1L
    )
    probability <- predict(fit_outer, data = x_test)$predictions[, "CD"]
    outer_predictions[[model_index]] <- data.frame(
      SampleID = test_ids, Truth = as.character(outcome[test_index]),
      ProbabilityCD = probability, Repeat = repeat_id, OuterFold = fold_id,
      stringsAsFactors = FALSE
    )
    importance_ledger[[model_index]] <- data.frame(
      Model = model_index, Feature = names(fit_outer$variable.importance),
      Importance = unname(fit_outer$variable.importance), stringsAsFactors = FALSE
    )
  }
}
outer_predictions <- do.call(rbind, outer_predictions)
tuning_ledger <- do.call(rbind, tuning_ledger)
importance_ledger <- do.call(rbind, importance_ledger)

sample_predictions <- aggregate(ProbabilityCD ~ SampleID + Truth, outer_predictions, mean)
sample_predictions$Truth <- factor(sample_predictions$Truth, levels = c("Healthy", "CD"))
classification_auc <- auc_score(sample_predictions$Truth, sample_predictions$ProbabilityCD)
classification_brier <- mean((as.numeric(sample_predictions$Truth == "CD") - sample_predictions$ProbabilityCD)^2)

set.seed(20260743)
auc_bootstrap <- replicate(1000L, {
  index <- unlist(lapply(levels(sample_predictions$Truth), function(level) {
    eligible <- which(sample_predictions$Truth == level)
    sample(eligible, length(eligible), replace = TRUE)
  }))
  auc_score(sample_predictions$Truth[index], sample_predictions$ProbabilityCD[index])
})
auc_ci <- stats::quantile(auc_bootstrap, c(0.025, 0.975), names = FALSE)

stopifnot(nrow(outer_predictions) == 285L, nrow(sample_predictions) == 95L,
          all(table(outer_predictions$SampleID) == 3L), classification_auc >= 0.5)
data.frame(AUC = classification_auc, AUC_CI_Lower = auc_ci[1],
           AUC_CI_Upper = auc_ci[2], Brier = classification_brier)
```

### 4. label permutation 与 importance stability

```{r}
#| label: audit-random-forest-overfit
best_row <- tuning_ledger[which.max(tuning_ledger$MeanInnerAUC), ]
fixed_fold <- make_stratified_folds(outcome, 5L, 20260743)
set.seed(20260743)
permutation_auc <- numeric(50L)
for (permutation_id in seq_along(permutation_auc)) {
  permuted_outcome <- factor(sample(as.character(outcome)), levels = levels(outcome))
  permuted_probability <- rep(NA_real_, length(outcome))
  for (fold_id in 1:5) {
    test_index <- which(fixed_fold == fold_id)
    train_index <- setdiff(seq_along(outcome), test_index)
    features <- select_features(counts[, train_index, drop = FALSE])
    x_train <- apply_clr(counts[, train_index, drop = FALSE], features)
    x_test <- apply_clr(counts[, test_index, drop = FALSE], features)
    fit <- ranger::ranger(
      x = x_train, y = droplevels(permuted_outcome[train_index]), probability = TRUE,
      num.trees = 300L,
      mtry = max(1L, round(best_row$MtryFraction * ncol(x_train))),
      min.node.size = best_row$MinNodeSize, importance = "none",
      seed = 20260743 + 1000 * permutation_id + fold_id, num.threads = 1L
    )
    permuted_probability[test_index] <- predict(fit, data = x_test)$predictions[, "CD"]
  }
  permutation_auc[permutation_id] <- auc_score(permuted_outcome, permuted_probability)
}
permutation_p <- (1 + sum(permutation_auc >= classification_auc)) / (length(permutation_auc) + 1)

importance_ledger$RankWithinModel <- ave(
  -importance_ledger$Importance, importance_ledger$Model,
  FUN = function(x) rank(x, ties.method = "min")
)
importance_summary <- aggregate(
  cbind(Importance, Top10 = as.numeric(importance_ledger$RankWithinModel <= 10)) ~ Feature,
  importance_ledger, mean
)
importance_summary$DisplayTaxon <- taxonomy[importance_summary$Feature, "Genus"]
importance_summary$DisplayTaxon[is.na(importance_summary$DisplayTaxon) |
                                  importance_summary$DisplayTaxon == ""] <- importance_summary$Feature[
                                    is.na(importance_summary$DisplayTaxon) |
                                      importance_summary$DisplayTaxon == ""]
importance_summary <- importance_summary[order(-importance_summary$Top10, -importance_summary$Importance), ]
head(importance_summary, 12)
```

### 5. 用相同规则 nested-CV 回归 microbial load

```{r}
#| label: nested-random-forest-regression
regression_grid <- classification_grid
regression_predictions <- list()
regression_index <- 0L
for (repeat_id in 1:3) {
  outer_fold <- make_stratified_folds(make_numeric_strata(log10_cell_load), 5L, 20261743 + repeat_id)
  for (fold_id in 1:5) {
    regression_index <- regression_index + 1L
    test_index <- which(outer_fold == fold_id)
    train_index <- setdiff(seq_along(log10_cell_load), test_index)
    train_ids <- colnames(counts)[train_index]
    test_ids <- colnames(counts)[test_index]
    y_train <- log10_cell_load[train_index]
    inner_fold <- make_stratified_folds(make_numeric_strata(y_train, 3L), 3L,
                                        20261743 + 100 * repeat_id + fold_id)
    grid_rmse <- numeric(nrow(regression_grid))
    for (grid_id in seq_len(nrow(regression_grid))) {
      inner_rmse <- numeric(3L)
      for (inner_id in 1:3) {
        inner_valid <- which(inner_fold == inner_id)
        inner_train <- setdiff(seq_along(train_index), inner_valid)
        features <- select_features(counts[, train_ids[inner_train], drop = FALSE])
        x_train <- apply_clr(counts[, train_ids[inner_train], drop = FALSE], features)
        x_valid <- apply_clr(counts[, train_ids[inner_valid], drop = FALSE], features)
        fit <- ranger::ranger(
          x = x_train, y = y_train[inner_train], num.trees = 300L,
          mtry = max(1L, round(regression_grid$MtryFraction[grid_id] * ncol(x_train))),
          min.node.size = regression_grid$MinNodeSize[grid_id], importance = "none",
          seed = 20261743 + 10000 * regression_index + 100 * grid_id + inner_id,
          num.threads = 1L
        )
        inner_rmse[inner_id] <- rmse_score(y_train[inner_valid], predict(fit, data = x_valid)$predictions)
      }
      grid_rmse[grid_id] <- mean(inner_rmse)
    }
    best_id <- which.min(grid_rmse)
    features <- select_features(counts[, train_ids, drop = FALSE])
    x_train <- apply_clr(counts[, train_ids, drop = FALSE], features)
    x_test <- apply_clr(counts[, test_ids, drop = FALSE], features)
    fit <- ranger::ranger(
      x = x_train, y = y_train, num.trees = 750L,
      mtry = max(1L, round(regression_grid$MtryFraction[best_id] * ncol(x_train))),
      min.node.size = regression_grid$MinNodeSize[best_id], importance = "none",
      seed = 20261743 + 100000 * regression_index, num.threads = 1L
    )
    regression_predictions[[regression_index]] <- data.frame(
      SampleID = test_ids, Observed = log10_cell_load[test_index],
      Predicted = predict(fit, data = x_test)$predictions,
      Repeat = repeat_id, OuterFold = fold_id, stringsAsFactors = FALSE
    )
  }
}
regression_predictions <- do.call(rbind, regression_predictions)
regression_sample <- aggregate(cbind(Observed, Predicted) ~ SampleID, regression_predictions, mean)
regression_rmse <- rmse_score(regression_sample$Observed, regression_sample$Predicted)
regression_mae <- mean(abs(regression_sample$Observed - regression_sample$Predicted))
regression_r2 <- 1 - sum((regression_sample$Observed - regression_sample$Predicted)^2) /
  sum((regression_sample$Observed - mean(regression_sample$Observed))^2)

all_features <- select_features(counts)
x_all <- apply_clr(counts, all_features)
apparent_fit <- ranger::ranger(
  x = x_all, y = log10_cell_load, num.trees = 2000L,
  mtry = max(1L, round(0.30 * ncol(x_all))), min.node.size = 3L,
  seed = 20260743, num.threads = 1L
)
apparent_prediction <- predict(apparent_fit, data = x_all)$predictions
apparent_r2 <- 1 - sum((log10_cell_load - apparent_prediction)^2) /
  sum((log10_cell_load - mean(log10_cell_load))^2)

stopifnot(nrow(regression_predictions) == 285L, nrow(regression_sample) == 95L)
data.frame(CrossValidatedRMSE = regression_rmse, CrossValidatedMAE = regression_mae,
           CrossValidatedR2 = regression_r2, ApparentR2 = apparent_r2)
```

## 防止数据泄漏、过拟合与伪泛化 {#sec-audit}

1. **split 必须早于筛选。**taxonomy aggregation 可预先定义；依赖样本分布的 prevalence、variance、scaling、feature selection 和 tuning 都放入 fold。
2. **受试者/中心是 split unit。**重复测量按 subject group-fold；多中心研究优先 leave-one-center-out，而不是随机拆散同中心样本。
3. **类别不平衡要看 PR 与 calibration。**AUC 对 prevalence 不敏感，但实际 positive predictive value 会改变；部署人群与训练 prevalence 不同还需 recalibration。
4. **importance 要给稳定性。**报告跨折入选频率、方向性统计或 SHAP sensitivity，并检查 batch/medication confounding；不要只截取一次森林的前十名。
5. **internal CV 不是临床验证。**在预处理和 threshold 全部锁定后，仍需时间上、地区上或机构上独立 external cohort。

::: {.callout-warning title="性能估计的适用边界"}
这里的 95 个样本只演示一个公开 cohort 内的 internal validation。重复 CV 可降低 split 偶然性，却不能估计跨研究 primer、平台、地区和诊疗流程漂移。第 44 篇将把整个 cohort 留出作为 test domain。
:::

## 出版级美化 {#sec-beautify}

### 1. out-of-fold ROC

```{r}
#| label: fig-nested-roc
#| fig-cap: "Sample-level out-of-fold ROC from repeated nested cross-validation."
roc_object <- pROC::roc(sample_predictions$Truth, sample_predictions$ProbabilityCD,
                        levels = c("Healthy", "CD"), direction = "<", quiet = TRUE)
roc_coordinates <- data.frame(
  FalsePositiveRate = 1 - roc_object$specificities,
  TruePositiveRate = roc_object$sensitivities
)
p_roc <- ggplot(roc_coordinates, aes(FalsePositiveRate, TruePositiveRate)) +
  geom_abline(slope = 1, intercept = 0, linetype = 2, colour = pal_pub[["grey"]]) +
  geom_path(linewidth = 1.1, colour = pal_pub[["blue"]]) +
  coord_equal() +
  labs(title = "Nested-CV disease classification",
       subtitle = sprintf("AUC %.2f (95%% CI %.2f–%.2f)", classification_auc, auc_ci[1], auc_ci[2]),
       x = "False-positive rate", y = "True-positive rate",
       caption = "One averaged out-of-fold probability per sample.") +
  theme_pub()
save_pub(p_roc, "figures/43-nested-roc", 105, 92)
p_roc
```

### 2. probability calibration

```{r}
#| label: fig-rf-calibration
#| fig-cap: "Observed disease frequency across out-of-fold probability bins."
sample_predictions$Bin <- cut(rank(sample_predictions$ProbabilityCD, ties.method = "first"),
                              breaks = c(0, 19, 38, 57, 76, 95), include.lowest = TRUE,
                              labels = paste("Bin", 1:5))
calibration <- aggregate(
  cbind(Predicted = sample_predictions$ProbabilityCD,
        Observed = as.numeric(sample_predictions$Truth == "CD")) ~ Bin,
  sample_predictions, mean
)
calibration$N <- as.numeric(table(sample_predictions$Bin)[as.character(calibration$Bin)])
p_calibration <- ggplot(calibration, aes(Predicted, Observed)) +
  geom_abline(slope = 1, intercept = 0, linetype = 2, colour = pal_pub[["grey"]]) +
  geom_line(colour = pal_pub[["orange"]], linewidth = 0.8) +
  geom_point(aes(size = N), colour = pal_pub[["orange"]]) +
  coord_equal(xlim = c(0, 1), ylim = c(0, 1)) +
  labs(title = "Out-of-fold calibration", subtitle = sprintf("Brier score = %.3f", classification_brier),
       x = "Mean predicted CD probability", y = "Observed CD fraction", size = "Samples",
       caption = "Five equal-count bins.") +
  theme_pub()
save_pub(p_calibration, "figures/43-calibration", 89, 89)
p_calibration
```

### 3. label null 与 importance stability

```{r}
#| label: fig-permutation-importance
#| fig-cap: "Label-permutation null and cross-fold stability of permutation importance."
p_null <- ggplot(data.frame(AUC = permutation_auc), aes(AUC)) +
  geom_histogram(binwidth = 0.025, boundary = 0.5, fill = "#D9D9D9", colour = "white") +
  geom_vline(xintercept = classification_auc, colour = pal_pub[["vermillion"]], linewidth = 1) +
  labs(title = "Label-permutation null", subtitle = sprintf("Monte Carlo p = %.3f", permutation_p),
       x = "Five-fold AUC after label permutation", y = "Runs") + theme_pub()
top_importance <- head(importance_summary, 12)
top_importance$DisplayTaxon <- factor(top_importance$DisplayTaxon, levels = rev(top_importance$DisplayTaxon))
p_importance <- ggplot(top_importance, aes(Top10, DisplayTaxon, colour = Importance)) +
  geom_segment(aes(x = 0, xend = Top10, yend = DisplayTaxon), colour = "#D9D9D9") +
  geom_point(size = 3) +
  scale_x_continuous(labels = scales::label_percent(accuracy = 1), limits = c(0, 1)) +
  scale_colour_gradient(low = pal_pub[["sky"]], high = pal_pub[["vermillion"]]) +
  labs(title = "Outer-fold importance stability", x = "Fraction ranked in top 10", y = NULL,
       colour = "Mean importance") + theme_pub()
p_audit <- p_null + p_importance + patchwork::plot_layout(widths = c(0.85, 1.15))
save_pub(p_audit, "figures/43-permutation-importance", 178, 95)
p_audit
```

### 4. microbial-load regression

```{r}
#| label: fig-rf-regression
#| fig-cap: "Observed versus out-of-fold predicted microbial load."
p_regression <- ggplot(regression_sample, aes(Observed, Predicted)) +
  geom_abline(slope = 1, intercept = 0, linetype = 2, colour = pal_pub[["grey"]]) +
  geom_point(colour = pal_pub[["green"]], alpha = 0.75, size = 2) +
  geom_smooth(method = "lm", se = TRUE, colour = pal_pub[["green"]], fill = pal_pub[["green"]], alpha = 0.15) +
  coord_equal() +
  labs(title = "Microbial-load regression",
       subtitle = sprintf("Nested-CV R² %.2f; RMSE %.2f log10 cells/g", regression_r2, regression_rmse),
       x = "Observed log10 cells/g", y = "Predicted log10 cells/g",
       caption = sprintf("Apparent training R² = %.2f (optimistic).", apparent_r2)) +
  theme_pub()
save_pub(p_regression, "figures/43-regression-performance", 120, 100)
p_regression
```

```{r}
#| label: export-random-forest-results
dir.create("results/43-random-forest", recursive = TRUE, showWarnings = FALSE)
readr::write_tsv(outer_predictions, "results/43-random-forest/classification-outer-predictions.tsv")
readr::write_tsv(sample_predictions, "results/43-random-forest/classification-sample-predictions.tsv")
readr::write_tsv(tuning_ledger, "results/43-random-forest/classification-inner-tuning.tsv")
readr::write_tsv(importance_summary, "results/43-random-forest/importance-stability.tsv")
readr::write_tsv(data.frame(Permutation = seq_along(permutation_auc), AUC = permutation_auc),
                 "results/43-random-forest/label-permutation.tsv")
readr::write_tsv(regression_predictions, "results/43-random-forest/regression-outer-predictions.tsv")
readr::write_tsv(regression_sample, "results/43-random-forest/regression-sample-predictions.tsv")
readr::write_tsv(data.frame(
  ClassificationAUC = classification_auc, AUCLower = auc_ci[1], AUCUpper = auc_ci[2],
  Brier = classification_brier, PermutationP = permutation_p,
  RegressionRMSE = regression_rmse, RegressionMAE = regression_mae,
  RegressionR2 = regression_r2, ApparentRegressionR2 = apparent_r2
), "results/43-random-forest/performance-summary.tsv")
```

## 常见坑 {#sec-pitfalls}

::: {.callout-caution title="审稿人最常攻击的六类 leakage"}

1. 全数据先筛 taxa、做 batch correction、SMOTE 或选择最优 CLR pseudocount，再交叉验证。
2. 同一 participant/time series 被拆入 train 与 test；或同中心样本随机混合后声称 external validation。
3. 用 outer-test ROC 选择 threshold，再在同一 test 报 sensitivity/specificity。
4. 把 repeated-fold rows 当独立样本，CI 人为变窄。
5. 只报 AUC，不报 calibration、class prevalence、label-permutation 与置信区间。
6. 把 permutation importance 解释成 taxon 的方向性、因果性或治疗靶点。

:::

## 这段 Methods 怎么写 {#sec-methods}

> Random-forest models were evaluated using three repeats of nested five-fold cross-validation. All sample-distribution-dependent operations were refitted within each training split: genera were retained at ≥10% prevalence and ≥20 total reads, the 100 highest-variance training genera were selected, and centered-log-ratio values were computed with a pseudocount of 0.5 using the training-defined feature set. Within each outer training split, three-fold inner cross-validation selected `mtry` from 10%, 30%, or 60% of retained features and `min.node.size` from 3 or 10. The locked model generated probabilities or continuous predictions only for the held-out outer fold. Repeated predictions were averaged within biological sample before estimating ROC AUC, Brier score, RMSE, MAE, and R²; the AUC confidence interval used 1,000 stratified sample-level bootstrap resamples. A 50-run label-permutation analysis used fixed folds, and taxon importance was summarized by permutation importance and top-10 frequency across outer models. No test-fold information was used for preprocessing, tuning, or threshold selection.

## 换成你自己的数据怎么做 {#sec-own-data}

替换三件套路径和 outcome 列即可；回归必须提供独立连续结局，不能拿 library size 冒充 microbial load：

```{r}
#| eval: false
otutab_raw <- read_keyed_tsv("your_data/otutab.tsv")
taxonomy <- read_keyed_tsv("your_data/taxonomy.tsv")
metadata <- read_keyed_tsv("your_data/metadata.tsv")
outcome <- factor(metadata$CaseControl, levels = c("Control", "Case"))
continuous_outcome <- metadata$MeasuredConcentration
```

若有 `SubjectID`、`Center` 或 `Study`，修改 fold generator 使同一 block 完整进入某一 fold。真正准备发表时，先完成 cohort-internal nested CV，再锁定 preprocessing、features/hyperparameters 与 threshold，最后在从未参与任何选择的独立队列上验证。

## 参考 {#sec-references}

- Breiman L. Random forests. *Machine Learning*. 2001;45:5–32. <https://doi.org/10.1023/A:1010933404324>
- Topçuoğlu BD, Lesniak NA, Ruffin MT IV, Wiens J, Schloss PD. A framework for effective application of machine learning to microbiome-based classification problems. *mBio*. 2020;11:e00434-20. <https://doi.org/10.1128/mBio.00434-20>
- Vandeputte D, Kathagen G, D'hoe K, et al. Quantitative microbiome profiling links gut community variation to microbial load. *Nature*. 2017;551:507–511. <https://doi.org/10.1038/nature24460>
- Robin X, Turck N, Hainard A, et al. pROC: an open-source package for R and S+ to analyze and compare ROC curves. *BMC Bioinformatics*. 2011;12:77. <https://doi.org/10.1186/1471-2105-12-77>
