---
title: "第 45 篇 · 微生物组与时间结局：Cox、Kaplan–Meier 与时间依赖 ROC"
author: "微生物组分析最佳实践 · 16S 系列"
date: last-modified
format:
  html:
    toc: true
    toc-depth: 3
    code-fold: false
    code-tools: true
    code-copy: true
    number-sections: true
execute:
  eval: true
  freeze: auto
  warning: false
  message: false
fig-dpi: 300
fig-format: png
---

> **分析目标：**把 baseline 16S profile 与后续事件时间正确对齐：用 Kaplan–Meier 描述预先定义的 treatment groups，用调整 Sex/Treatment 的逐 genus Cox 模型估计 hazard ratio 并检验 proportional-hazards assumption，再用 training-only ridge-Cox 预测独立 test set 的 time-dependent ROC。  
> **输入文件：**三件套 `data/small/survival-t1d/{otutab,taxonomy,metadata}.tsv`；metadata 必须额外含 event/censor time、event indicator、Sex 与 Treatment。  
> **预计资源：**348 个 OTU、173 只 NOD mice、118 次 T1D onset events；逐 genus Cox、固定 70/30 split、ridge-Cox 与 test-only timeROC 通常少于 2 分钟、峰值内存低于 2 GB；四张图导出为 PDF/SVG/600 ppi PNG/LZW-TIFF。

::: {.callout-important title="这类分析比普通三件套多需要什么"}
每个样本还必须有：`FollowUpTime`、`Event`（1=发生目标事件，0=右删失）、明确的 time origin，以及准备调整的临床/实验 covariates。只有 case/control 标签不能做 survival analysis；把随访末是否患病当普通二分类会丢失 censoring 与事件时间。
:::

## 这一步对应论文里的哪张图 {#sec-target}

[Zhang et al. (2018)](https://doi.org/10.1038/s41564-018-0251-7)研究 early-life antibiotics、gut microbiome 与 NOD mice type 1 diabetes development；[Gu et al. (2023)](https://doi.org/10.1128/spectrum.05059-22)基于该公开数据提出 MiSurv。本页不复制论文原图，而是从其 6–8-week baseline 16S tables 重绘 treatment KM、adjusted genus HR、PH diagnostic 与 locked-test time-dependent ROC。

::: {.callout-warning title="结局边界"}
这里的 event 是 **NOD 小鼠 T1D 起病**，不是人类死亡、overall survival 或临床无进展生存。示例展示统计接口；把代码迁移到人群研究时，必须重新定义 time origin、competing events、loss to follow-up 与 covariates。
:::

## 理论：time origin、censoring 与 prediction horizon {#sec-theory}

### 1. 生存对象包含时间和事件状态

样本在 6–8 weeks 采集；原始 `T1Dweek` 是 onset 或 censoring age，因此对每只小鼠定义

$$
T_i=\mathrm{T1Dweek}_i-\mathrm{SamplingWeek}_i.
$$

`Event=1` 表示随访中发生 T1D onset，`Event=0` 表示截至该时间仍未发生并被 right-censored。所有 microbial predictors 必须来自 time zero 或之前，否则会产生 immortal-time/data leakage。

### 2. Kaplan–Meier 描述预先定义 groups

$$
\hat S(t)=\prod_{t_j\le t}\left(1-\frac{d_j}{n_j}\right).
$$

KM 适合展示 Treatment 等实验前定义的组。连续 microbial abundance 不应为了画漂亮曲线就在全数据寻找“最佳 cutoff”；主分析保留连续 CLR predictor。

### 3. Cox 模型估计相对 hazard

$$
h_i(t)=h_0(t)\exp(\beta_g z_{ig}+\gamma_1\mathrm{Sex}_i+\gamma_2\mathrm{Treatment}_i).
$$

这里 $z_{ig}$ 是 genus CLR abundance 的 1-SD standardization，$e^{\beta_g}$ 为每增加 1 SD 的 adjusted hazard ratio。每个 genus 模型共同调整 Sex 与 Treatment，所有 genus p-values 一次 BH correction。

### 4. proportional hazards 需要诊断

Cox 假设 covariate effect 不随时间变化。Schoenfeld residual test/plot 若提示 violation，应考虑 time-varying coefficient、stratified Cox、restricted mean survival time 或分段模型，而不是只删去不合假设的结果。

### 5. time-dependent ROC 依赖 horizon

同一 risk score 在 10、15、20 weeks 的 discrimination 可以不同。本文的 ridge-Cox preprocessing、feature selection、lambda 和 risk cutoff 全部由 training set 决定；test set 只用于一次性 C-index/timeROC。没有 external cohort，因此仍属于 held-out internal validation。

<details>
<summary><strong>深入：竞争风险何时不可忽略</strong></summary>

若“非目标死亡”会阻止目标事件发生，它不是普通 censoring。cause-specific Cox 回答当前 event-free 个体的瞬时 cause-specific hazard；Fine–Gray 回答 cumulative-incidence subdistribution。Methods 必须说明 competing event 定义与 estimand。本小鼠数据只分 T1D onset 与 right censoring，因此不虚构 competing event branch。

</details>

## 准备工作 {#sec-setup}

<details>
<summary><strong>展开：安装依赖并定义出版级作图函数</strong></summary>

```{r}
#| eval: false
install.packages(c(
  "ggplot2", "glmnet", "ragg", "readr", "scales", "survival",
  "svglite", "systemfonts", "timeROC"
))
```

整仓库使用者可改用 `source("R/theme_pub.R")`；单篇复现直接运行下面定义：

```{r}
#| label: setup-survival-theme
library(ggplot2)
library(survival)

set.seed(20260745)
font_pub <- "DejaVu Sans"
pal_pub <- c(
  blue = "#0072B2", orange = "#E69F00", green = "#009E73",
  vermillion = "#D55E00", purple = "#CC79A7", sky = "#56B4E9",
  yellow = "#F0E442", grey = "#6B7280"
)
scale_color_pub <- function(..., values = unname(pal_pub)) ggplot2::scale_color_manual(..., values = values)
scale_fill_pub <- function(..., values = unname(pal_pub)) ggplot2::scale_fill_manual(..., values = values)
theme_pub <- function(base_size = 10, base_family = font_pub) {
  ggplot2::theme_bw(base_size = base_size, base_family = base_family) +
    ggplot2::theme(
      panel.grid.minor = ggplot2::element_blank(),
      panel.grid.major = ggplot2::element_line(colour = "#E6E6E6", linewidth = 0.25),
      axis.text = ggplot2::element_text(colour = "#1A1A1A"),
      axis.title = ggplot2::element_text(colour = "#1A1A1A"),
      plot.title.position = "plot",
      plot.title = ggplot2::element_text(face = "bold", size = ggplot2::rel(1.15)),
      plot.subtitle = ggplot2::element_text(colour = "#4D4D4D"),
      plot.caption = ggplot2::element_text(colour = "#666666", hjust = 0),
      strip.background = ggplot2::element_rect(fill = "#F2F2F2", colour = "#B3B3B3"),
      strip.text = ggplot2::element_text(face = "bold"),
      legend.key = ggplot2::element_blank(), legend.position = "top"
    )
}
save_pub <- function(plot, file_base, width = 89, height = 70, units = "mm", dpi = 600) {
  dir.create(dirname(file_base), recursive = TRUE, showWarnings = FALSE)
  ggplot2::ggsave(paste0(file_base, ".pdf"), plot, width = width, height = height,
                  units = units, device = grDevices::cairo_pdf, family = font_pub, bg = "white")
  ggplot2::ggsave(paste0(file_base, ".svg"), plot, width = width, height = height,
                  units = units, device = svglite::svglite, bg = "white")
  ggplot2::ggsave(paste0(file_base, ".png"), plot, width = width, height = height,
                  units = units, dpi = dpi, device = ragg::agg_png, bg = "white")
  ggplot2::ggsave(paste0(file_base, ".tiff"), plot, width = width, height = height,
                  units = units, dpi = dpi, device = ragg::agg_tiff,
                  compression = "lzw", bg = "white")
  invisible(plot)
}
```

</details>

## 可复制代码 {#sec-code}

### 1. 读取三件套并定义 time origin

```{r}
#| label: read-survival-triad
read_keyed_tsv <- function(path) {
  x <- readr::read_tsv(path, show_col_types = FALSE, progress = FALSE,
                       name_repair = "minimal", na = character())
  ids <- as.character(x[[1L]])
  stopifnot(!anyDuplicated(ids))
  out <- as.data.frame(x[-1L], check.names = FALSE)
  rownames(out) <- ids
  out
}
data_dir <- "data/small/survival-t1d"
otutab_raw <- read_keyed_tsv(file.path(data_dir, "otutab.tsv"))
taxonomy <- read_keyed_tsv(file.path(data_dir, "taxonomy.tsv"))
metadata <- read_keyed_tsv(file.path(data_dir, "metadata.tsv"))
otutab <- as.matrix(data.frame(lapply(otutab_raw, as.integer), check.names = FALSE))
rownames(otutab) <- rownames(otutab_raw)
otutab <- otutab[, rownames(metadata), drop = FALSE]
metadata$TimeWeeks <- as.numeric(metadata$TimeWeeks)
metadata$SamplingWeek <- as.numeric(metadata$SamplingWeek)
metadata$FollowUpWeeks <- as.numeric(metadata$FollowUpWeeks)
metadata$Event <- as.integer(metadata$Event)
metadata$Sex <- relevel(factor(metadata$Sex), ref = "F")
metadata$Treatment <- relevel(factor(metadata$Treatment), ref = "Control")

stopifnot(
  nrow(otutab) == 348L, ncol(otutab) == 173L, sum(otutab) == 3073108L,
  sum(metadata$Event) == 118L, sum(metadata$Event == 0L) == 55L,
  all(metadata$FollowUpWeeks > 0),
  identical(sort(unique(metadata$SamplingWeek)), c(6, 7, 8)),
  all(metadata$FollowUpWeeks == metadata$TimeWeeks - metadata$SamplingWeek),
  identical(colnames(otutab), rownames(metadata))
)
head(otutab[, 1:5])
head(taxonomy)
head(metadata)
```

### 2. 聚合到 genus，并保留连续 CLR predictors

```{r}
#| label: prepare-survival-genera
clean_genus <- function(x) {
  x <- sub("^[A-Za-z]__", "", trimws(as.character(x)))
  x[is.na(x) | x == "" | grepl("unknown|unclassified|uncultured|metagenome", x,
                                  ignore.case = TRUE)] <- NA_character_
  x
}
genus <- clean_genus(taxonomy[rownames(otutab), "Genus"])
keep_named <- !is.na(genus)
genus_counts <- rowsum(otutab[keep_named, , drop = FALSE], group = genus[keep_named], reorder = TRUE)
eligible <- rowMeans(genus_counts > 0) >= 0.10 & rowSums(genus_counts) >= 20
analysis_counts <- genus_counts[eligible, , drop = FALSE]
clr <- log(analysis_counts + 0.5)
clr <- sweep(clr, 2L, colMeans(clr), "-")

stopifnot(nrow(analysis_counts) >= 20L, all(colnames(analysis_counts) == rownames(metadata)))
data.frame(NamedGenera = nrow(genus_counts), EligibleGenera = nrow(analysis_counts),
           ReadsAssignedToNamedGenus = sum(genus_counts))
```

### 3. 预定义 Treatment 的 Kaplan–Meier 描述

```{r}
#| label: fit-treatment-km
survival_object <- survival::Surv(metadata$FollowUpWeeks, metadata$Event)
km_treatment <- survival::survfit(survival_object ~ Treatment, data = metadata, conf.type = "log-log")
logrank <- survival::survdiff(survival_object ~ Treatment, data = metadata)
logrank_p <- stats::pchisq(logrank$chisq, df = length(logrank$n) - 1L, lower.tail = FALSE)

km_summary <- summary(km_treatment, censored = TRUE)
km_data <- data.frame(
  Time = km_summary$time, Survival = km_summary$surv,
  Lower = km_summary$lower, Upper = km_summary$upper,
  NRisk = km_summary$n.risk, NEvent = km_summary$n.event,
  Treatment = sub("Treatment=", "", km_summary$strata, fixed = TRUE),
  stringsAsFactors = FALSE
)
km_data <- rbind(
  data.frame(Time = 0, Survival = 1, Lower = 1, Upper = 1,
             NRisk = as.numeric(table(metadata$Treatment)), NEvent = 0,
             Treatment = names(table(metadata$Treatment))),
  km_data
)
data.frame(LogRankChiSquare = logrank$chisq, LogRankP = logrank_p)
```

### 4. 逐 genus adjusted Cox 与 PH audit

```{r}
#| label: fit-adjusted-genus-cox
fit_one_genus <- function(genus_name) {
  genus_z <- as.numeric(scale(clr[genus_name, ]))
  model_data <- data.frame(
    FollowUpWeeks = metadata$FollowUpWeeks, Event = metadata$Event,
    GenusZ = genus_z, Sex = metadata$Sex, Treatment = metadata$Treatment
  )
  fit <- survival::coxph(
    survival::Surv(FollowUpWeeks, Event) ~ GenusZ + Sex + Treatment,
    data = model_data, ties = "efron", x = TRUE
  )
  coefficient <- summary(fit)$coefficients["GenusZ", ]
  interval <- summary(fit)$conf.int["GenusZ", ]
  ph <- survival::cox.zph(fit, transform = "km")
  data.frame(
    Genus = genus_name, HR = interval["exp(coef)"],
    CILower = interval["lower .95"], CIUpper = interval["upper .95"],
    Coefficient = coefficient["coef"], SE = coefficient["se(coef)"],
    PValue = coefficient["Pr(>|z|)"], PHPValue = ph$table["GenusZ", "p"],
    stringsAsFactors = FALSE
  )
}
cox_results <- do.call(rbind, lapply(rownames(clr), fit_one_genus))
cox_results$AdjustedP <- stats::p.adjust(cox_results$PValue, method = "BH")
cox_results$PHAdjustedP <- stats::p.adjust(cox_results$PHPValue, method = "BH")
cox_results <- cox_results[order(cox_results$AdjustedP, -abs(cox_results$Coefficient)), ]
stopifnot(all(cox_results$HR > 0), all(cox_results$CILower > 0))
head(cox_results, 12)
```

### 5. training-only ridge Cox 与 locked test

```{r}
#| label: train-ridge-cox
make_stratified_folds <- function(strata, k, seed) {
  set.seed(seed)
  folds <- integer(length(strata))
  for (level in unique(as.character(strata))) {
    index <- which(as.character(strata) == level)
    index <- sample(index, length(index))
    folds[index] <- rep(seq_len(k), length.out = length(index))
  }
  folds
}
set.seed(20260745)
train_index <- unlist(lapply(split(seq_len(nrow(metadata)), metadata$Event), function(index) {
  sample(index, floor(0.70 * length(index)), replace = FALSE)
}))
train_index <- sort(train_index)
test_index <- setdiff(seq_len(nrow(metadata)), train_index)
train_ids <- rownames(metadata)[train_index]
test_ids <- rownames(metadata)[test_index]

training_keep <- rowMeans(genus_counts[, train_ids, drop = FALSE] > 0) >= 0.10 &
  rowSums(genus_counts[, train_ids, drop = FALSE]) >= 20
training_features <- rownames(genus_counts)[training_keep]
training_logged <- t(log(genus_counts[training_features, train_ids, drop = FALSE] + 0.5))
training_clr <- training_logged - rowMeans(training_logged)
training_variance <- apply(training_clr, 2L, stats::var)
training_features <- names(head(sort(training_variance, decreasing = TRUE), 50L))

make_matrix <- function(sample_ids, features) {
  x <- t(log(genus_counts[features, sample_ids, drop = FALSE] + 0.5))
  x - rowMeans(x)
}
x_train <- make_matrix(train_ids, training_features)
x_test <- make_matrix(test_ids, training_features)
y_train <- survival::Surv(metadata$FollowUpWeeks[train_index], metadata$Event[train_index])
fold_id <- make_stratified_folds(metadata$Event[train_index], 5L, 20260745)

set.seed(20260745)
ridge_cv <- glmnet::cv.glmnet(
  x_train, y_train, family = "cox", alpha = 0,
  foldid = fold_id, type.measure = "deviance", standardize = TRUE
)
lambda_locked <- ridge_cv$lambda.1se
train_risk <- as.numeric(predict(ridge_cv, newx = x_train, s = lambda_locked, type = "link"))
test_risk <- as.numeric(predict(ridge_cv, newx = x_test, s = lambda_locked, type = "link"))
training_cutoff <- median(train_risk)
test_risk_group <- factor(ifelse(test_risk > training_cutoff, "High", "Low"), levels = c("Low", "High"))

test_concordance <- survival::concordance(
  survival::Surv(metadata$FollowUpWeeks[test_index], metadata$Event[test_index]) ~ test_risk,
  reverse = TRUE
)$concordance
horizons <- c(10, 15, 20)
test_time_roc <- timeROC::timeROC(
  T = metadata$FollowUpWeeks[test_index], delta = metadata$Event[test_index],
  marker = test_risk, cause = 1, weighting = "marginal", times = horizons, iid = TRUE
)

split_ledger <- data.frame(
  Set = c("Training", "Test"),
  Samples = c(length(train_index), length(test_index)),
  Events = c(sum(metadata$Event[train_index]), sum(metadata$Event[test_index])),
  Features = c(length(training_features), length(training_features))
)
stopifnot(length(intersect(train_ids, test_ids)) == 0L, all(is.finite(test_time_roc$AUC)))
data.frame(Lambda1SE = lambda_locked, TestCIndex = test_concordance,
           HorizonWeeks = horizons, TestAUC = test_time_roc$AUC)
```

## 审计与升级 {#sec-audit}

1. **锁 time zero。**microbiome sample、treatment exposure、covariates 与 follow-up 起点要有时间顺序；事件后样本不能预测既往事件。
2. **先画 censoring/risk table。**若某 horizon 后 at-risk 很少，KM tail 与 timeROC 都不稳定；不要只看完整曲线外观。
3. **连续 predictor 优先。**逐 genus Cox 用 1-SD CLR；只有临床决策确需 risk strata 时才设 cutoff，并严格由 training set锁定。
4. **多重检验和 PH 同时审计。**BH 控制 genus association family；PH violation 是模型形式问题，不能靠 association FDR 解决。
5. **预测与关联分开。**逐 genus HR 是调整后的 association；ridge risk score 的 test AUC/C-index 是 prediction。高 prediction importance 不等于因果 HR。
6. **人类队列常需 competing risks。**死亡、移植、复发等事件应按研究问题选择 cause-specific 或 subdistribution estimand。

::: {.callout-note title="关于 cutoff 的可复现规则"}
本文不按 outcome 寻找最佳阈值。若需要展示 ridge risk strata，使用 training risk score 的 median 作为预先声明的 cutoff，并原样应用到 test；test KM/log-rank 只能算 held-out descriptive validation，不能再优化 threshold。
:::

## 出版级美化 {#sec-beautify}

### 1. 预定义 treatment Kaplan–Meier

```{r}
#| label: fig-treatment-km
#| fig-cap: "Kaplan–Meier curves for treatment groups defined before follow-up."
p_km <- ggplot(km_data, aes(Time, Survival, colour = Treatment, fill = Treatment)) +
  geom_ribbon(aes(ymin = Lower, ymax = Upper), alpha = 0.13, colour = NA) +
  geom_step(linewidth = 0.95) +
  scale_color_pub(values = c(Control = pal_pub[["blue"]], Tylosin = pal_pub[["orange"]])) +
  scale_fill_pub(values = c(Control = pal_pub[["blue"]], Tylosin = pal_pub[["orange"]])) +
  scale_y_continuous(labels = scales::label_percent(accuracy = 1), limits = c(0, 1)) +
  labs(title = "Time to T1D onset", subtitle = sprintf("Log-rank p = %.3g", logrank_p),
       x = "Weeks since baseline microbiome sampling", y = "T1D-free probability",
       caption = "Pointwise 95% CI; baseline samples collected at weeks 6–8.") +
  theme_pub()
save_pub(p_km, "figures/45-treatment-km", 110, 90)
p_km
```

### 2. adjusted genus hazard ratios

```{r}
#| label: fig-taxon-cox
#| fig-cap: "Adjusted hazard ratios per 1-SD increase in genus CLR abundance."
forest_genus <- head(cox_results, 12)
forest_genus$Genus <- factor(forest_genus$Genus, levels = rev(forest_genus$Genus))
p_cox <- ggplot(forest_genus, aes(HR, Genus, colour = AdjustedP < 0.10)) +
  geom_vline(xintercept = 1, linetype = 2, colour = pal_pub[["grey"]]) +
  geom_errorbarh(aes(xmin = CILower, xmax = CIUpper), height = 0.18, linewidth = 0.65) +
  geom_point(size = 2.4) +
  scale_x_log10() +
  scale_color_pub(values = c(`TRUE` = pal_pub[["vermillion"]], `FALSE` = pal_pub[["blue"]])) +
  labs(title = "Genus-level adjusted Cox models", x = "Hazard ratio per 1-SD CLR", y = NULL,
       colour = "BH p < 0.10",
       caption = "Adjusted for Sex and Treatment; 95% Wald CIs.") +
  theme_pub()
save_pub(p_cox, "figures/45-taxon-cox", 120, 100)
p_cox
```

### 3. top genus 的 Schoenfeld residual audit

```{r}
#| label: fig-ph-diagnostic
#| fig-cap: "Scaled Schoenfeld residuals diagnose time-varying genus effects."
diagnostic_genus <- as.character(cox_results$Genus[1])
diagnostic_data <- data.frame(
  FollowUpWeeks = metadata$FollowUpWeeks, Event = metadata$Event,
  GenusZ = as.numeric(scale(clr[diagnostic_genus, ])),
  Sex = metadata$Sex, Treatment = metadata$Treatment
)
diagnostic_fit <- survival::coxph(
  survival::Surv(FollowUpWeeks, Event) ~ GenusZ + Sex + Treatment,
  data = diagnostic_data, ties = "efron", x = TRUE
)
diagnostic_zph <- survival::cox.zph(diagnostic_fit, transform = "km")
ph_plot_data <- data.frame(
  TransformedTime = diagnostic_zph$x,
  ScaledSchoenfeldResidual = diagnostic_zph$y[, "GenusZ"]
)
p_ph <- ggplot(ph_plot_data, aes(TransformedTime, ScaledSchoenfeldResidual)) +
  geom_hline(yintercept = coef(diagnostic_fit)["GenusZ"], linetype = 2, colour = pal_pub[["grey"]]) +
  geom_point(colour = pal_pub[["blue"]], alpha = 0.55, size = 1.5) +
  geom_smooth(method = "loess", se = TRUE, colour = pal_pub[["vermillion"]],
              fill = pal_pub[["vermillion"]], alpha = 0.13) +
  labs(title = paste("Proportional-hazards audit:", diagnostic_genus),
       subtitle = sprintf("Schoenfeld test p = %.3g", diagnostic_zph$table["GenusZ", "p"]),
       x = "KM-transformed event time", y = "Scaled Schoenfeld residual",
       caption = "A systematic time trend suggests a time-varying coefficient.") + theme_pub()
save_pub(p_ph, "figures/45-ph-diagnostics", 110, 90)
p_ph
```

### 4. locked-test time-dependent ROC

```{r}
#| label: fig-time-dependent-roc
#| fig-cap: "Time-dependent ROC curves evaluated only in the locked test set."
time_roc_data <- do.call(rbind, lapply(seq_along(horizons), function(index) {
  data.frame(FalsePositiveRate = test_time_roc$FP[, index],
             TruePositiveRate = test_time_roc$TP[, index],
             Horizon = paste0(horizons[index], " weeks"))
}))
auc_text <- data.frame(
  Horizon = paste0(horizons, " weeks"),
  Label = sprintf("%d weeks: AUC %.2f", horizons, test_time_roc$AUC),
  x = 0.55, y = c(0.18, 0.30, 0.42)
)
p_time_roc <- ggplot(time_roc_data, aes(FalsePositiveRate, TruePositiveRate, colour = Horizon)) +
  geom_abline(slope = 1, intercept = 0, linetype = 2, colour = pal_pub[["grey"]]) +
  geom_path(linewidth = 1) +
  geom_text(data = auc_text, aes(x, y, label = Label, colour = Horizon),
            inherit.aes = FALSE, hjust = 0, size = 3) +
  scale_color_pub(values = c(`10 weeks` = pal_pub[["blue"]],
                             `15 weeks` = pal_pub[["orange"]],
                             `20 weeks` = pal_pub[["green"]])) +
  coord_equal() +
  labs(title = "Locked-test time-dependent ROC",
       subtitle = sprintf("Test C-index = %.2f; n = %d", test_concordance, length(test_index)),
       x = "False-positive rate", y = "True-positive rate",
       caption = "Training-only preprocessing and tuning; test evaluated once.") +
  theme_pub() + theme(legend.position = "none")
save_pub(p_time_roc, "figures/45-time-dependent-roc", 110, 100)
p_time_roc
```

```{r}
#| label: export-survival-results
dir.create("results/45-survival-analysis", recursive = TRUE, showWarnings = FALSE)
readr::write_tsv(km_data, "results/45-survival-analysis/treatment-km.tsv")
readr::write_tsv(cox_results, "results/45-survival-analysis/genus-adjusted-cox.tsv")
readr::write_tsv(split_ledger, "results/45-survival-analysis/prediction-split.tsv")
readr::write_tsv(data.frame(
  SampleID = test_ids, FollowUpWeeks = metadata$FollowUpWeeks[test_index],
  Event = metadata$Event[test_index], RiskScore = test_risk,
  LockedRiskGroup = test_risk_group
), "results/45-survival-analysis/locked-test-predictions.tsv")
readr::write_tsv(data.frame(
  Lambda1SE = lambda_locked, TrainingMedianCutoff = training_cutoff,
  TestCIndex = test_concordance, HorizonWeeks = horizons, TestAUC = test_time_roc$AUC
), "results/45-survival-analysis/prediction-performance.tsv")
```

## 常见坑 {#sec-pitfalls}

::: {.callout-caution title="生存微生物组最危险的七个错误"}

1. 没写 time origin，或用事件发生后的 microbiome sample 预测既往事件。
2. 把 censored subjects 当“未患病 controls”，忽略其随访长短。
3. 在全数据扫描最佳 abundance/risk cutoff，再用同一数据画 KM 和报 p-value。
4. 逐 taxon Cox 不做 multiplicity correction，也不检查 PH assumption。
5. 只做 univariate Cox，忽略 treatment、sex、age、stage、center 等预先指定 confounders。
6. feature selection、lambda tuning 或 imputation 看到了 test survival outcome。
7. 有 competing death/relapse，却一律当非信息性 censoring。

:::

## 这段 Methods 怎么写 {#sec-methods}

> Baseline fecal 16S profiles were obtained from NOD mice at 6–8 weeks of age. Follow-up time was defined separately for each mouse as the recorded T1D-onset or censoring age minus its microbiome sampling week, and the event indicator denoted T1D onset. Named OTUs were aggregated to genus; genera present in ≥10% of samples with ≥20 reads were CLR-transformed using a pseudocount of 0.5. Treatment groups were defined before follow-up and summarized using Kaplan–Meier estimates and a log-rank test. For association analysis, separate Cox proportional-hazards models estimated the hazard ratio per 1-SD genus CLR increase while adjusting for sex and treatment; genus p-values and Schoenfeld-test p-values were Benjamini–Hochberg corrected. For prediction, a fixed event-stratified 70/30 split was created before feature filtering. Training data alone selected up to 50 high-variance genera and five-fold cross-validation selected the 1-SE penalty for a ridge Cox model. The locked linear predictor was evaluated once in the test set using Harrell concordance and IPCW time-dependent AUC at 10, 15, and 20 weeks. When a risk stratum was required, the training median score was applied unchanged to test samples.

## 换成你自己的数据怎么做 {#sec-own-data}

三件套之外，metadata 至少要有以下列：

```{r}
#| eval: false
metadata <- read_keyed_tsv("your_data/metadata.tsv")
metadata$FollowUpTime <- as.numeric(metadata$FollowUpTime)
metadata$Event <- as.integer(metadata$Event)  # 1 = target event, 0 = censored
metadata$Sex <- factor(metadata$Sex)
metadata$Treatment <- factor(metadata$Treatment)
```

还要在分析计划中写清：time origin、time unit、event definition、censoring mechanism、competing events、baseline covariates、重复样本如何选取以及 prediction horizon。人群 overall survival 通常还需 age、sex、stage、treatment、center 等临床变量；若这些变量缺失，microbiome HR 不能被写成独立 prognostic value。

## 参考 {#sec-references}

- Cox DR. Regression models and life-tables. *Journal of the Royal Statistical Society: Series B*. 1972;34:187–220. <https://doi.org/10.1111/j.2517-6161.1972.tb00899.x>
- Kaplan EL, Meier P. Nonparametric estimation from incomplete observations. *Journal of the American Statistical Association*. 1958;53:457–481. <https://doi.org/10.1080/01621459.1958.10501452>
- Zhang XS, Li J, Krautkramer KA, et al. Antibiotic-induced acceleration of type 1 diabetes alters maturation of innate intestinal immunity. *Nature Microbiology*. 2018;3:1403–1413. <https://doi.org/10.1038/s41564-018-0251-7>
- Gu W, Scharpf R, Bravo HC, et al. MiSurv: an integrative web-based tool for microbiome survival analysis. *Microbiology Spectrum*. 2023;11:e05059-22. <https://doi.org/10.1128/spectrum.05059-22>
- Blanche P, Dartigues J-F, Jacqmin-Gadda H. Estimating and comparing time-dependent areas under ROC curves for censored event times. *Statistics in Medicine*. 2013;32:5381–5397. <https://doi.org/10.1002/sim.5958>
