---
title: "相关整合：Procrustes/Mantel/HAllA"
author: "微生物组分析最佳实践 · 16S 系列"
date: last-modified
format:
  html:
    toc: true
    toc-depth: 3
    code-fold: false
    code-tools: true
    code-copy: true
    number-sections: false
execute:
  eval: true
  freeze: auto
  warning: false
  message: false
fig-dpi: 300
fig-format: png
---

> **分析目标：**在严格配对的微生物组—代谢组样本上，先用 Procrustes 与 Mantel 检验两个数据块的整体一致性，再用 HAllA 寻找层级化的局部关联；同时比较疾病组校正前后结果，避免把共同分组效应误写成菌—代谢物联系。  
> **输入文件：**通用三件套 `data/small/paired-ibd-multiomics/{otutab,taxonomy,metadata}.tsv`，另加同一样本的 `metabolites.tsv` 与 `metabolite-annotation.tsv`。  
> **预计资源：**220 个配对样本；全局检验约 1 分钟，25 × 40 个特征的 HAllA（999 permutations）约 2 分钟、峰值内存低于 2 GB；四张图导出为 PDF/SVG/600 ppi PNG/LZW-TIFF。

## 跨组学相关首先要保证样本与统计单位对齐 {#sec-target}

[Franzosa et al. (2019)](https://doi.org/10.1038/s41564-018-0306-4)联合粪便宏基因组与代谢组刻画 IBD；公开整理仓库提供可追溯的配对 genus counts、metabolites 与 diagnosis metadata。本页不转载论文原图，而是用该数据重绘整体 concordance、分组混杂审计和 HAllA association ranking。

::: {.callout-important title="先给结论"}
Observed 数据中 Procrustes correlation 为 0.588、Mantel Spearman 为 0.597；校正 Control/CD/UC 后仍分别为 0.529 与 0.554（四次 permutation test 均为 $P=0.001$）。不过，1,000 对候选关联的 FDR hits 从 437 降到 350。**整体结构相似不等于每条边可靠，局部相关也不等于代谢转化或因果。**
:::

## 理论：整体一致与局部关联回答不同问题 {#sec-theory}

### 1. Procrustes 比较两个低维构型

先分别对微生物 CLR matrix 与 log-scaled metabolite matrix 求样本距离并排序。Procrustes 通过旋转、缩放和平移，把一个构型对齐到另一个构型；相关系数越高，表示样本在两个空间中的相对位置越一致。

### 2. Mantel 比较两张距离矩阵

Mantel statistic 是两张样本距离矩阵上三角元素的相关。它能检验整体 distance concordance，但不能定位是哪一对菌—代谢物驱动结果，也不替代 multivariable model。空间、自相关、重复测量或 family structure 存在时，必须按设计限制 permutations。

### 3. HAllA 在相关矩阵上找层级 blocks

HAllA 同时聚类两个 feature sets，并在 hierarchy 中寻找显著的 association blocks，减少逐对展示造成的信息碎片。本文用 Spearman、999 permutations、BH FDR 0.05 与 FNR threshold 0.20；block 是统计摘要，不是 biochemical pathway。

### 4. 共同 diagnosis 会制造跨组学相关

若某菌和某代谢物都在 IBD 中升高，即使个体内没有直接联系，合并三组后仍会相关。本文先对每个 feature 回归 `StudyGroup`，再对 residuals 计算局部关联；全局校正版同样先去除组均值，并把 permutations 限制在组内。

<details>
<summary><strong>深入：为什么 Mantel 显著不能替代 feature-level model</strong></summary>

Mantel statistic 把所有 pairwise distances 压缩成一个数；不同机制可产生相同 statistic。它还无法告诉你 effect direction、单个 feature 的不确定性或 clinical covariates 是否充分调整。最稳妥的定位是：用它回答“两个视图是否共享结构”，再用预先限定的 feature-level model 回答“哪些关系值得验证”。

</details>

## 准备工作 {#sec-setup}

<details>
<summary><strong>展开：安装依赖并定义出版级作图函数</strong></summary>

```{r}
#| eval: false
install.packages(c(
  "eva", "ggplot2", "jsonlite", "permute", "ragg", "readr", "scales",
  "svglite", "systemfonts", "vegan", "XICOR"
))
```

HAllA 与第 48 篇使用同一份固定 Python environment；HAllA 版本为 0.8.40：

```{bash}
#| eval: false
mamba env create -f env/multiomics.yml
conda activate multiomics-native
python -c 'from halla import HAllA; print("HAllA import: OK")'
```


```{r}
#| label: setup-integration-theme
library(ggplot2)

set.seed(20260746)
font_pub <- "DejaVu Sans"
pal_pub <- c(
  blue = "#0072B2", orange = "#E69F00", green = "#009E73",
  vermillion = "#D55E00", purple = "#CC79A7", sky = "#56B4E9",
  yellow = "#F0E442", grey = "#6B7280"
)
scale_color_pub <- function(..., values = unname(pal_pub)) {
  ggplot2::scale_color_manual(..., values = values)
}
scale_fill_pub <- function(..., values = unname(pal_pub)) {
  ggplot2::scale_fill_manual(..., values = values)
}
theme_pub <- function(base_size = 10, base_family = font_pub) {
  ggplot2::theme_bw(base_size = base_size, base_family = base_family) +
    ggplot2::theme(
      panel.grid.minor = ggplot2::element_blank(),
      panel.grid.major = ggplot2::element_line(colour = "#E6E6E6", linewidth = 0.25),
      axis.text = ggplot2::element_text(colour = "#1A1A1A"),
      axis.title = ggplot2::element_text(colour = "#1A1A1A"),
      plot.title.position = "plot",
      plot.title = ggplot2::element_text(face = "bold", size = ggplot2::rel(1.15)),
      plot.subtitle = ggplot2::element_text(colour = "#4D4D4D"),
      plot.caption = ggplot2::element_text(colour = "#666666", hjust = 0),
      strip.background = ggplot2::element_rect(fill = "#F2F2F2", colour = "#B3B3B3"),
      strip.text = ggplot2::element_text(face = "bold"),
      legend.key = ggplot2::element_blank(), legend.position = "top"
    )
}
save_pub <- function(plot, file_base, width = 89, height = 70, units = "mm", dpi = 600) {
  dir.create(dirname(file_base), recursive = TRUE, showWarnings = FALSE)
  ggplot2::ggsave(paste0(file_base, ".pdf"), plot, width = width, height = height,
                  units = units, device = grDevices::cairo_pdf, family = font_pub, bg = "white")
  ggplot2::ggsave(paste0(file_base, ".svg"), plot, width = width, height = height,
                  units = units, device = svglite::svglite, bg = "white")
  ggplot2::ggsave(paste0(file_base, ".png"), plot, width = width, height = height,
                  units = units, dpi = dpi, device = ragg::agg_png, bg = "white")
  ggplot2::ggsave(paste0(file_base, ".tiff"), plot, width = width, height = height,
                  units = units, dpi = dpi, device = ragg::agg_tiff,
                  compression = "lzw", bg = "white")
  invisible(plot)
}
```

</details>

## 可复制代码 {#sec-code}

### 1. 从三件套与配对代谢组读起

```{r}
#| label: read-paired-ibd-data
read_keyed_tsv <- function(path) {
  x <- readr::read_tsv(path, show_col_types = FALSE, progress = FALSE,
                       name_repair = "minimal", na = character())
  ids <- as.character(x[[1L]])
  stopifnot(!anyDuplicated(ids))
  out <- as.data.frame(x[-1L], check.names = FALSE)
  rownames(out) <- ids
  out
}
data_dir <- "data/small/paired-ibd-multiomics"
otutab_raw <- read_keyed_tsv(file.path(data_dir, "otutab.tsv"))
taxonomy <- read_keyed_tsv(file.path(data_dir, "taxonomy.tsv"))
metadata <- read_keyed_tsv(file.path(data_dir, "metadata.tsv"))
metabolites_raw <- read_keyed_tsv(file.path(data_dir, "metabolites.tsv"))
metabolite_annotation <- read_keyed_tsv(
  file.path(data_dir, "metabolite-annotation.tsv")
)
otutab <- as.matrix(data.frame(lapply(otutab_raw, as.numeric), check.names = FALSE))
metabolites <- as.matrix(data.frame(
  lapply(metabolites_raw, as.numeric), check.names = FALSE
))
rownames(otutab) <- rownames(otutab_raw)
rownames(metabolites) <- rownames(metabolites_raw)
stopifnot(
  nrow(otutab) == 250L, ncol(otutab) == 220L,
  nrow(metabolites) == 277L, ncol(metabolites) == 220L,
  identical(colnames(otutab), rownames(metadata)),
  identical(colnames(metabolites), rownames(metadata)),
  identical(
    as.integer(table(metadata$StudyGroup)[c("CD", "Control", "UC")]),
    c(88L, 56L, 76L)
  )
)
head(otutab[, 1:5])
head(taxonomy)
head(metadata)
head(metabolites[, 1:5])
```

### 2. 全局 Procrustes 与 Mantel：同时做 group-adjusted audit

下面是完整计算核心；固定输出已经随页面读取，重新计算时运行同样代码即可。

```{r}
#| eval: false
library(permute)
library(vegan)
microbe_log <- log(t(otutab) + 0.5)
microbe_clr <- microbe_log - rowMeans(microbe_log)
metabolite_scaled <- scale(log1p(t(metabolites)))
metabolite_scaled[, !is.finite(colSums(metabolite_scaled))] <- 0

design <- model.matrix(~ StudyGroup, data = metadata)
residualize <- function(x) lm.fit(design, x)$residuals
views <- list(
  Observed = list(Microbiome = microbe_clr, Metabolome = metabolite_scaled),
  `Group-adjusted` = list(
    Microbiome = residualize(microbe_clr),
    Metabolome = residualize(metabolite_scaled)
  )
)
set.seed(20260726)
for (model_name in names(views)) {
  dx <- dist(views[[model_name]]$Microbiome)
  dy <- dist(views[[model_name]]$Metabolome)
  x <- cmdscale(dx, k = 5)
  y <- cmdscale(dy, k = 5)
  control <- if (model_name == "Observed") how(nperm = 999) else
    how(nperm = 999, blocks = metadata$StudyGroup)
  print(protest(x, y, permutations = control, symmetric = TRUE))
  print(mantel(dx, dy, method = "spearman", permutations = control))
}
```

```{r}
#| label: load-global-concordance
result_dir <- "results/46-integration"
global_tests <- readr::read_tsv(
  file.path(result_dir, "global-concordance.tsv"), show_col_types = FALSE
)
procrustes_arrows <- readr::read_tsv(
  file.path(result_dir, "procrustes-arrows.tsv"), show_col_types = FALSE
)
stopifnot(nrow(global_tests) == 4L, all(global_tests$QValue <= 0.001))
global_tests
```

### 3. 局部相关与 HAllA

先按 CLR/log1p variance 固定 25 个菌和 40 个代谢物，对每个 feature 回归 `StudyGroup`。HAllA 的核心调用如下；输入表是 features × samples。

```{python}
#| eval: false
from halla import HAllA

model = HAllA(
    pdist_metric="spearman", linkage_method="average",
    permute_iters=999, permute_func="gpd", fdr_alpha=0.05,
    fdr_method="fdr_bh", fnr_thresh=0.20, rank_cluster="best",
    out_dir="results/46-integration/halla-v1",
    num_threads=4, seed=20260726, no_progress=True
)
model.load(
    "results/46-integration/halla-microbes-group-residual.tsv",
    "results/46-integration/halla-metabolites-group-residual.tsv"
)
model.run()
```

```{r}
#| label: load-halla-results
raw_pairs <- readr::read_tsv(
  file.path(result_dir, "pairwise-raw.tsv"), show_col_types = FALSE
)
adjusted_pairs <- readr::read_tsv(
  file.path(result_dir, "pairwise-group-residual.tsv"), show_col_types = FALSE
)
halla_associations <- readr::read_tsv(
  file.path(result_dir, "halla-v1", "all_associations.txt"),
  show_col_types = FALSE
)
halla_blocks <- readr::read_tsv(
  file.path(result_dir, "halla-v1", "sig_clusters.txt"),
  show_col_types = FALSE
)
halla_summary <- jsonlite::read_json(
  file.path(result_dir, "summary.json"), simplifyVector = TRUE
)
stopifnot(
  nrow(raw_pairs) == 1000L, nrow(adjusted_pairs) == 1000L,
  sum(raw_pairs$QValue < 0.05) == 437L,
  sum(adjusted_pairs$QValue < 0.05) == 350L,
  nrow(halla_blocks) == 70L
)
head(halla_blocks, 5)
```

## 全局一致不等于具体特征关联 {#sec-audit}

1. **先审配对。**这里 220 个 sample IDs 在两个视图中顺序完全一致；任何丢样或重复都应在分析前停止，而不是由函数静默取交集。
2. **先画 raw，再画 adjusted。**437 个 raw hits 中有一部分只是 diagnosis separation；校正后 350 个 hits 才进入 HAllA。若还有 age、medication、batch，应一起进入 design。
3. **全局检验报告 effect。**样本多时很小的 concordance 也会显著；本例同时给 statistic 与 permutation $P$，不只写“显著相关”。
4. **association family 预先定义。**FDR 的分母是固定的 25 × 40 = 1,000 对，而不是看完结果再缩小范围。
5. **独立验证。**优先在新 cohort 检验预注册的少量 pairs；代谢转化还需 isotope tracing、culture experiment、gene/pathway 或 intervention evidence。

::: {.callout-warning title="结果边界"}
HAllA 找到 70 个显著 blocks、350 个显著 feature pairs，并不表示存在 350 条直接代谢反应。宿主炎症、饮食、药物、肠道 transit 与总生物量都可能同时改变两个视图。
:::

## 出版级美化 {#sec-beautify}

### 图 1：配对样本的 Procrustes arrows

```{r}
#| label: fig-integration-procrustes
#| fig-cap: "Paired sample configurations before and after diagnosis-group adjustment."
group_colors <- c(
  Control = unname(pal_pub["blue"]),
  CD = unname(pal_pub["vermillion"]),
  UC = unname(pal_pub["orange"])
)
p46_1 <- ggplot(procrustes_arrows) +
  geom_segment(
    aes(x = StartAxis1, y = StartAxis2, xend = EndAxis1, yend = EndAxis2,
        colour = StudyGroup),
    linewidth = 0.25, alpha = 0.28
  ) +
  geom_point(aes(StartAxis1, StartAxis2, colour = StudyGroup), size = 0.8, alpha = 0.75) +
  geom_point(aes(EndAxis1, EndAxis2, colour = StudyGroup), shape = 1, size = 0.9) +
  facet_wrap(~ Model) +
  scale_color_manual(values = group_colors) +
  labs(
    x = "Procrustes axis 1", y = "Procrustes axis 2", colour = "Study group",
    title = "Microbiome–metabolome configuration",
    subtitle = "Filled: microbiome; open: rotated metabolome"
  ) +
  coord_equal() + theme_pub()
save_pub(p46_1, "figures/46-integration/46-1-procrustes", 180, 78)
p46_1
```

### 图 2：global statistic 与 permutation uncertainty

```{r}
#| label: fig-integration-global-tests
#| fig-cap: "Global concordance remains after removing diagnosis-group means."
global_tests$YPosition <- ifelse(global_tests$Method == "Mantel", 1, 2) +
  ifelse(global_tests$Model == "Group-adjusted", -0.09, 0.09)
p46_2 <- ggplot(global_tests, aes(Statistic, YPosition, colour = Model)) +
  geom_segment(aes(x = 0, xend = Statistic, yend = YPosition), linewidth = 0.6, alpha = 0.5) +
  geom_point(size = 3) +
  geom_text(aes(label = sprintf("%.3f", Statistic)), hjust = -0.18,
            size = 2.8, family = font_pub, show.legend = FALSE) +
  scale_color_manual(values = c(
    Observed = unname(pal_pub["grey"]),
    `Group-adjusted` = unname(pal_pub["blue"])
  )) +
  scale_x_continuous(limits = c(0, 0.68), expand = expansion(mult = c(0, 0.02))) +
  scale_y_continuous(breaks = c(1, 2), labels = c("Mantel", "Procrustes"),
                     limits = c(0.65, 2.35)) +
  labs(x = "Correlation statistic", y = NULL, colour = "Model",
       title = "Global concordance", subtitle = "999 permutations; all BH q = 0.001") +
  theme_pub()
save_pub(p46_2, "figures/46-integration/46-2-global-tests", 89, 66)
p46_2
```

### 图 3：分组校正如何改变 1,000 条局部相关

```{r}
#| label: fig-integration-confounding
#| fig-cap: "Pairwise associations before and after adjustment for study group."
pair_audit <- merge(
  raw_pairs[, c("Microbe", "Metabolite", "Rho", "QValue")],
  adjusted_pairs[, c("Microbe", "Metabolite", "Rho", "QValue")],
  by = c("Microbe", "Metabolite"), suffixes = c("Raw", "Adjusted")
)
pair_audit$Status <- ifelse(
  pair_audit$QValueRaw < 0.05 & pair_audit$QValueAdjusted < 0.05, "Both",
  ifelse(pair_audit$QValueRaw < 0.05, "Raw only",
         ifelse(pair_audit$QValueAdjusted < 0.05, "Adjusted only", "Neither"))
)
status_colors <- c(
  Both = unname(pal_pub["blue"]),
  `Raw only` = unname(pal_pub["orange"]),
  `Adjusted only` = unname(pal_pub["green"]),
  Neither = "#C9CDD3"
)
p46_3 <- ggplot(pair_audit, aes(RhoRaw, RhoAdjusted, colour = Status)) +
  geom_abline(slope = 1, intercept = 0, colour = "#777777", linetype = 2, linewidth = 0.4) +
  geom_hline(yintercept = 0, colour = "#DDDDDD", linewidth = 0.3) +
  geom_vline(xintercept = 0, colour = "#DDDDDD", linewidth = 0.3) +
  geom_point(size = 1.2, alpha = 0.65) +
  scale_color_manual(values = status_colors) +
  labs(
    x = "Raw Spearman rho", y = "Group-adjusted Spearman rho", colour = "BH status",
    title = "Group confounding audit",
    subtitle = "437 raw hits; 350 adjusted hits"
  ) +
  coord_equal(xlim = c(-0.7, 0.7), ylim = c(-0.7, 0.7)) + theme_pub()
save_pub(p46_3, "figures/46-integration/46-3-confounding-audit", 89, 82)
p46_3
```

### 图 4：HAllA 输入中最强的 group-adjusted pairs

```{r}
#| label: fig-integration-halla
#| fig-cap: "Top group-adjusted microbe–metabolite associations entering HAllA."
top_halla <- head(adjusted_pairs, 15)
top_halla$Association <- paste0(
  sub(" \\[MB_.*$", "", top_halla$Microbe), "  |  ",
  sub(" \\[MT_.*$", "", top_halla$Metabolite)
)
top_halla$Association <- factor(top_halla$Association, levels = rev(top_halla$Association))
p46_4 <- ggplot(top_halla, aes(Rho, Association, colour = Rho > 0)) +
  geom_segment(aes(x = 0, xend = Rho, yend = Association), linewidth = 0.65) +
  geom_point(aes(size = -log10(QValue)), alpha = 0.9) +
  scale_color_manual(values = c(
    `TRUE` = unname(pal_pub["blue"]),
    `FALSE` = unname(pal_pub["vermillion"])
  ),
                     labels = c(`TRUE` = "Positive", `FALSE` = "Negative")) +
  scale_size_continuous(range = c(2, 5)) +
  labs(x = "Adjusted Spearman rho", y = NULL, colour = "Direction",
       size = expression(-log[10](q)), title = "Strongest adjusted associations") +
  theme_pub(9) + theme(legend.position = "right")
save_pub(p46_4, "figures/46-integration/46-4-halla-associations", 180, 105)
p46_4
```

## 常见坑 {#sec-pitfalls}

::: {.callout-caution title="审稿人最常追问的五件事"}

1. 两个表不是同一批样本，或 sample order 静默错位。
2. 对 raw relative abundance 直接 Pearson correlation，没有处理 closure、zeros 与 nonlinear relation。
3. permutations 无视 repeated subject、site 或 household，导致伪精确。
4. 只展示筛中的 edges，不交代完整 tested family 与 FDR。
5. 把 taxon–metabolite association 写成“该菌产生该代谢物”。

:::

## 这段 Methods 怎么写 {#sec-methods}

> Paired microbiome and metabolome profiles were available for 220 samples (56 controls, 88 Crohn's disease and 76 ulcerative colitis). Microbial counts were transformed using a pseudocount-0.5 centered log-ratio transformation; metabolite intensities were log1p-transformed and feature-standardized. Global concordance was quantified using symmetric Procrustes analysis and Spearman Mantel tests with 999 permutations. Diagnosis-adjusted analyses were performed on residuals from feature-wise models containing study group, with permutations restricted within diagnosis groups. For local integration, 25 microbial and 40 metabolite features were selected by outcome-blind variance, tested with Spearman association, and analyzed with HAllA v0.8.40 using 999 permutations, Benjamini–Hochberg FDR 0.05 and FNR threshold 0.20. Effect estimates and adjusted P values were reported; associations were not interpreted as causal or metabolic-production evidence.

## 换成你自己的数据怎么做 {#sec-own-data}

1. 替换 `otutab.tsv`、`taxonomy.tsv`、`metadata.tsv`、`metabolites.tsv` 和 annotation 路径；两个 abundance tables 的列必须与 metadata 行名完全一致。
2. 把 `StudyGroup` 换成你的 diagnosis/treatment 列；若有 batch、age、sex、site 或 repeated subject，把它们加入 residualization model，并按采样设计限制 permutations。
3. feature filter 必须在看 association 之前固定，并在 Methods 报告完整测试数。
4. 若是 longitudinal data，不要把同一受试者多个时间点当独立样本；考虑 subject-level blocking、mixed model 或先预定义一个 timepoint。

## 参考 {#sec-references}

- Franzosa EA, et al. Gut microbiome structure and metabolic activity in inflammatory bowel disease. *Nature Microbiology*. 2019. <https://doi.org/10.1038/s41564-018-0306-4>
- Ghazi AR, et al. High-sensitivity pattern discovery in large, paired multiomic datasets. *Bioinformatics*. 2022. <https://doi.org/10.1093/bioinformatics/btac147>
- Peres-Neto PR, Jackson DA. How well do multivariate data sets match? The advantages of a Procrustean superimposition approach over the Mantel test. *Oecologia*. 2001. <https://doi.org/10.1007/s004420100720>
- Oksanen J, et al. *vegan: Community Ecology Package*. <https://CRAN.R-project.org/package=vegan>
- Borenstein Lab. CuratedMetagenomicDataMetabolome. Fixed source commit: `89a519d8c832008fbc6e650453e83e2f04858d02`. <https://github.com/borenstein-lab/CuratedMetagenomicDataMetabolome>
