---
title: "第 47 篇 · sPLS/DIABLO（mixOmics）"
author: "微生物组分析最佳实践 · 16S 系列"
date: last-modified
format:
  html:
    toc: true
    toc-depth: 3
    code-fold: false
    code-tools: true
    code-copy: true
    number-sections: true
execute:
  eval: true
  freeze: auto
  warning: false
  message: false
fig-dpi: 300
fig-format: png
---

> **分析目标：**用 sparse partial least squares（sPLS）提取微生物组—代谢组共同成分，再用 DIABLO 建立三分类 multi-block model；所有 feature filtering、scaling、稀疏度调参与交叉验证只在 training set 内完成，最后只在 locked test set 评估一次。  
> **输入文件：**通用三件套 `data/small/paired-ibd-multiomics/{otutab,taxonomy,metadata}.tsv`，另加 `metabolites.tsv` 与 `metabolite-annotation.tsv`。  
> **预计资源：**220 个配对样本；153 training、67 test，5-fold × 3 tuning 与 5-fold × 5 repeated CV，普通笔记本约 1 分钟、峰值内存低于 2 GB；四张图导出为 PDF/SVG/600 ppi PNG/LZW-TIFF。

## 这一步对应论文里的哪张图 {#sec-target}

[Singh et al. (2019)](https://doi.org/10.1093/bioinformatics/bty1054)用 DIABLO 展示 supervised multi-omics integration、sample plots、circos/loadings 与 prediction performance。本页不复制论文原图，而是在 [Franzosa et al. (2019)](https://doi.org/10.1038/s41564-018-0306-4) 的公开 IBD 配对数据上重绘 cross-block generalization、DIABLO scores、locked-test confusion/AUC 与 feature stability。

::: {.callout-important title="先给结论"}
sPLS component 1 的跨 block correlation 从 training 的 0.884 保持到 test 的 0.883；component 2 从 0.738 降到 0.502。DIABLO 在 67 个 locked test samples 上 accuracy 0.657、balanced accuracy 0.676、macro one-vs-rest AUC 0.798；UC AUC 只有 0.654。模型能概括部分跨组学结构，但还不够作为临床分类器。
:::

## 理论：共同变化、监督分离与预测验证 {#sec-theory}

### 1. sPLS 用稀疏 loadings 找跨 block covariance

对 standardized blocks $X$ 与 $Y$，PLS 寻找 $u=Xa$、$v=Yb$ 使 covariance 最大；sPLS 对 $a,b$ 加稀疏约束，只保留少数 features。高 training correlation 可能来自过拟合，所以必须把 training loadings 原样投影到 test set 再算 correlation。

### 2. DIABLO 同时连接 blocks 与 outcome

DIABLO 是 supervised block-sPLS-DA。design matrix 的 off-diagonal value 控制“让两个 blocks 彼此相关”与“让 components 分离 outcome”之间的权衡。本文固定 0.10，优先分类而不过度强迫两个数据块一致。

### 3. `keepX` 是必须调的模型复杂度

每个 block、每个 component 保留多少 features 会显著改变结果。本文在 training set 内对每个 block 搜索 5/10/15，目标为 5-fold × 3 repeats 的 balanced error rate（BER）；test labels 不参与筛选、scaling 或 tuning。

### 4. 同时报告 discrimination 与 stability

三分类 accuracy 会被样本不平衡影响，因此同时给 balanced accuracy、BER 和 one-vs-rest AUC。feature 被一次 final fit 选中不代表稳定；本文再统计 5-fold × 5 repeated CV 中的平均选择率。

<details>
<summary><strong>深入：为什么漂亮的 score plot 不是模型验证</strong></summary>

supervised model 的坐标就是为分开 training labels 而学习，training score plot 天然乐观。它适合解释模型学到了什么，不适合证明泛化。性能结论只能来自 nested/repeated cross-validation、locked test set 或真正 external cohort；若用 test set 再挑 component 或 cutoff，它就不再是测试集。

</details>

## 准备工作 {#sec-setup}

<details>
<summary><strong>展开：安装依赖并定义出版级作图函数</strong></summary>

```{r}
#| eval: false
install.packages(c(
  "BiocManager", "ggplot2", "jsonlite", "patchwork", "pROC", "ragg",
  "readr", "scales", "svglite", "systemfonts"
))
BiocManager::install("mixOmics")
```

整仓库使用者可改用 `source("R/theme_pub.R")`；单篇复现直接运行下面定义：

```{r}
#| label: setup-diablo-theme
library(ggplot2)
library(patchwork)

set.seed(20260747)
font_pub <- "DejaVu Sans"
pal_pub <- c(
  blue = "#0072B2", orange = "#E69F00", green = "#009E73",
  vermillion = "#D55E00", purple = "#CC79A7", sky = "#56B4E9",
  yellow = "#F0E442", grey = "#6B7280"
)
scale_color_pub <- function(..., values = unname(pal_pub)) {
  ggplot2::scale_color_manual(..., values = values)
}
scale_fill_pub <- function(..., values = unname(pal_pub)) {
  ggplot2::scale_fill_manual(..., values = values)
}
theme_pub <- function(base_size = 10, base_family = font_pub) {
  ggplot2::theme_bw(base_size = base_size, base_family = base_family) +
    ggplot2::theme(
      panel.grid.minor = ggplot2::element_blank(),
      panel.grid.major = ggplot2::element_line(colour = "#E6E6E6", linewidth = 0.25),
      axis.text = ggplot2::element_text(colour = "#1A1A1A"),
      axis.title = ggplot2::element_text(colour = "#1A1A1A"),
      plot.title.position = "plot",
      plot.title = ggplot2::element_text(face = "bold", size = ggplot2::rel(1.15)),
      plot.subtitle = ggplot2::element_text(colour = "#4D4D4D"),
      plot.caption = ggplot2::element_text(colour = "#666666", hjust = 0),
      strip.background = ggplot2::element_rect(fill = "#F2F2F2", colour = "#B3B3B3"),
      strip.text = ggplot2::element_text(face = "bold"),
      legend.key = ggplot2::element_blank(), legend.position = "top"
    )
}
save_pub <- function(plot, file_base, width = 89, height = 70, units = "mm", dpi = 600) {
  dir.create(dirname(file_base), recursive = TRUE, showWarnings = FALSE)
  ggplot2::ggsave(paste0(file_base, ".pdf"), plot, width = width, height = height,
                  units = units, device = grDevices::cairo_pdf, family = font_pub, bg = "white")
  ggplot2::ggsave(paste0(file_base, ".svg"), plot, width = width, height = height,
                  units = units, device = svglite::svglite, bg = "white")
  ggplot2::ggsave(paste0(file_base, ".png"), plot, width = width, height = height,
                  units = units, dpi = dpi, device = ragg::agg_png, bg = "white")
  ggplot2::ggsave(paste0(file_base, ".tiff"), plot, width = width, height = height,
                  units = units, dpi = dpi, device = ragg::agg_tiff,
                  compression = "lzw", bg = "white")
  invisible(plot)
}
```

</details>

## 可复制代码 {#sec-code}

### 1. 读取配对数据并固定 train/test split

```{r}
#| label: read-diablo-data
read_keyed_tsv <- function(path) {
  x <- readr::read_tsv(path, show_col_types = FALSE, progress = FALSE,
                       name_repair = "minimal", na = character())
  ids <- as.character(x[[1L]])
  stopifnot(!anyDuplicated(ids))
  out <- as.data.frame(x[-1L], check.names = FALSE)
  rownames(out) <- ids
  out
}
data_dir <- "data/small/paired-ibd-multiomics"
otutab_raw <- read_keyed_tsv(file.path(data_dir, "otutab.tsv"))
taxonomy <- read_keyed_tsv(file.path(data_dir, "taxonomy.tsv"))
metadata <- read_keyed_tsv(file.path(data_dir, "metadata.tsv"))
metabolites_raw <- read_keyed_tsv(file.path(data_dir, "metabolites.tsv"))
metabolite_annotation <- read_keyed_tsv(
  file.path(data_dir, "metabolite-annotation.tsv")
)
otutab <- as.matrix(data.frame(lapply(otutab_raw, as.numeric), check.names = FALSE))
metabolites <- as.matrix(data.frame(
  lapply(metabolites_raw, as.numeric), check.names = FALSE
))
rownames(otutab) <- rownames(otutab_raw)
rownames(metabolites) <- rownames(metabolites_raw)
metadata$StudyGroup <- factor(metadata$StudyGroup, levels = c("Control", "CD", "UC"))
stopifnot(
  nrow(otutab) == 250L, nrow(metabolites) == 277L,
  identical(colnames(otutab), rownames(metadata)),
  identical(colnames(metabolites), rownames(metadata))
)

set.seed(20260726)
train_ids <- unlist(lapply(levels(metadata$StudyGroup), function(group_name) {
  ids <- rownames(metadata)[metadata$StudyGroup == group_name]
  sample(ids, floor(0.70 * length(ids)), replace = FALSE)
}), use.names = FALSE)
train_ids <- rownames(metadata)[rownames(metadata) %in% train_ids]
test_ids <- setdiff(rownames(metadata), train_ids)
split_ledger <- rbind(
  Train = table(metadata[train_ids, "StudyGroup"]),
  Test = table(metadata[test_ids, "StudyGroup"])
)
stopifnot(nrow(metadata) == 220L, length(train_ids) == 153L, length(test_ids) == 67L)
split_ledger
```

### 2. 所有 filter 与 scaling 参数只从 training set 学

```{r}
#| label: preprocess-diablo-training-only
min_train_samples <- ceiling(0.10 * length(train_ids))
prevalent_microbes <- rownames(otutab)[
  rowSums(otutab[, train_ids, drop = FALSE] > 0) >= min_train_samples
]
train_log <- log(t(otutab[prevalent_microbes, train_ids, drop = FALSE]) + 0.5)
train_clr_all <- train_log - rowMeans(train_log)
microbe_features <- names(sort(apply(train_clr_all, 2, var), decreasing = TRUE))[1:60]
train_metabolite_all <- log1p(t(metabolites[, train_ids, drop = FALSE]))
metabolite_features <- names(sort(
  apply(train_metabolite_all, 2, var), decreasing = TRUE
))[1:80]

clr_transform <- function(x) {
  logged <- log(t(x) + 0.5)
  logged - rowMeans(logged)
}
scale_from_train <- function(train, test) {
  center <- colMeans(train)
  spread <- apply(train, 2, sd)
  spread[!is.finite(spread) | spread == 0] <- 1
  list(
    train = sweep(sweep(train, 2, center, "-"), 2, spread, "/"),
    test = sweep(sweep(test, 2, center, "-"), 2, spread, "/")
  )
}
microbe_scaled <- scale_from_train(
  clr_transform(otutab[microbe_features, train_ids, drop = FALSE]),
  clr_transform(otutab[microbe_features, test_ids, drop = FALSE])
)
metabolite_scaled <- scale_from_train(
  log1p(t(metabolites[metabolite_features, train_ids, drop = FALSE])),
  log1p(t(metabolites[metabolite_features, test_ids, drop = FALSE]))
)
train_blocks <- list(
  Microbiome = microbe_scaled$train,
  Metabolome = metabolite_scaled$train
)
test_blocks <- list(
  Microbiome = microbe_scaled$test,
  Metabolome = metabolite_scaled$test
)
```

### 3. sPLS：训练后原样投影 locked test

```{r}
#| eval: false
library(mixOmics)
spls_fit <- spls(
  train_blocks$Microbiome, train_blocks$Metabolome,
  ncomp = 2, keepX = c(15, 15), keepY = c(20, 20),
  mode = "regression", scale = FALSE
)
test_x <- test_blocks$Microbiome %*% spls_fit$loadings$X
test_y <- test_blocks$Metabolome %*% spls_fit$loadings$Y
vapply(1:2, function(k) cor(test_x[, k], test_y[, k]), numeric(1))
```

### 4. DIABLO：training-only tuning、repeated CV、一次 test prediction

```{r}
#| eval: false
train_group <- droplevels(metadata[train_ids, "StudyGroup"])
test_group <- factor(metadata[test_ids, "StudyGroup"], levels = levels(train_group))
design <- matrix(0.10, 2, 2, dimnames = list(names(train_blocks), names(train_blocks)))
diag(design) <- 0

set.seed(20260726)
tuned <- tune.block.splsda(
  X = train_blocks, Y = train_group, ncomp = 2,
  test.keepX = list(Microbiome = c(5, 10, 15), Metabolome = c(5, 10, 15)),
  validation = "Mfold", folds = 5, nrepeat = 3,
  dist = "centroids.dist", measure = "BER", design = design,
  scale = FALSE, progressBar = FALSE
)
fit <- block.splsda(
  X = train_blocks, Y = train_group, ncomp = 2,
  keepX = tuned$choice.keepX, design = design, scale = FALSE
)
set.seed(20260726)
cv <- perf(fit, validation = "Mfold", folds = 5, nrepeat = 5,
           dist = "centroids.dist", progressBar = FALSE)
prediction <- predict(fit, newdata = test_blocks, dist = "centroids.dist")
test_class <- prediction$WeightedVote$centroids.dist[, 2]
```

完整固定运行命令为：

```{bash}
#| eval: false
R_LIBS_USER="$PWD/.r-lib" Rscript scripts/run_article47_diablo.R
```

```{r}
#| label: load-diablo-results
result_dir <- "results/47-spls-diablo"
spls_correlations <- readr::read_tsv(
  file.path(result_dir, "spls-correlations.tsv"), show_col_types = FALSE
)
diablo_scores <- readr::read_tsv(
  file.path(result_dir, "diablo-train-scores.tsv"), show_col_types = FALSE
)
test_predictions <- readr::read_tsv(
  file.path(result_dir, "test-predictions.tsv"), show_col_types = FALSE
)
test_auc <- readr::read_tsv(
  file.path(result_dir, "test-auc.tsv"), show_col_types = FALSE
)
stability <- readr::read_tsv(
  file.path(result_dir, "diablo-selection-stability.tsv"), show_col_types = FALSE
)
diablo_summary <- jsonlite::read_json(
  file.path(result_dir, "summary.json"), simplifyVector = TRUE
)
stopifnot(
  nrow(test_predictions) == 67L,
  abs(diablo_summary$test_accuracy - 0.6567164) < 1e-4,
  abs(diablo_summary$test_macro_auc - 0.7984386) < 1e-4,
  diablo_summary$stable_selected_features_rate_ge_0_8 == 26L
)
diablo_summary[c(
  "repeated_cv_weighted_vote_ber_component2", "test_accuracy",
  "test_balanced_accuracy", "test_macro_auc"
)]
```

## 审计与升级 {#sec-audit}

1. **training-only preprocessing。**prevalence、variance filter、center、scale、`keepX` 和 component count 都不能看 test labels。
2. **不要只报 training score plot。**本例 component 2 correlation 从 0.738 降到 0.502；这种 shrinkage 正是 test projection 的价值。
3. **类别性能拆开看。**Control/CD AUC 分别约 0.898/0.844，但 UC 只有 0.654；macro AUC 不能掩盖困难类别。
4. **CV 与 test 都要留档。**repeated-CV BER 为 0.377，test BER 为 0.324；两者接近但不相等是正常 sampling variation。
5. **feature stability 优先于单次 loading。**26 个 block-component features 的 selection rate ≥0.80；其余候选应降级为 exploratory。
6. **外部验证仍缺失。**这个 locked split 只是 internal holdout；clinical claim 还需要独立 cohort、calibration、decision analysis 与预注册 threshold。

::: {.callout-warning title="模型不是生物机制"}
DIABLO loading 的正负只定义 latent component direction；不能直接解释为某菌促进某代谢物，也不能把 supervised component 当 causal pathway。
:::

## 出版级美化 {#sec-beautify}

### 图 1：sPLS 的 train-to-test generalization

```{r}
#| label: fig-spls-generalization
#| fig-cap: "Cross-block sPLS correlations in training and locked test samples."
spls_long <- rbind(
  data.frame(Component = spls_correlations$Component, Split = "Training",
             Correlation = spls_correlations$TrainCorrelation),
  data.frame(Component = spls_correlations$Component, Split = "Locked test",
             Correlation = spls_correlations$TestCorrelation)
)
p47_1 <- ggplot(spls_long, aes(Component, Correlation, fill = Split)) +
  geom_col(position = position_dodge(width = 0.72), width = 0.64) +
  geom_text(aes(label = sprintf("%.2f", Correlation)),
            position = position_dodge(width = 0.72), vjust = -0.35,
            size = 3, family = font_pub) +
  scale_fill_manual(values = c(
    Training = unname(pal_pub["grey"]),
    `Locked test` = unname(pal_pub["blue"])
  )) +
  scale_y_continuous(limits = c(0, 1), expand = expansion(mult = c(0, 0.05))) +
  labs(x = NULL, y = "Cross-block correlation", fill = "Split",
       title = "sPLS generalization audit") + theme_pub()
save_pub(p47_1, "figures/47-spls-diablo/47-1-spls-generalization", 89, 70)
p47_1
```

### 图 2：DIABLO training scores（只用于解释）

```{r}
#| label: fig-diablo-scores
#| fig-cap: "DIABLO training scores by data block and study group."
group_colors <- c(
  Control = unname(pal_pub["blue"]),
  CD = unname(pal_pub["vermillion"]),
  UC = unname(pal_pub["orange"])
)
p47_2 <- ggplot(diablo_scores, aes(Component1, Component2, colour = StudyGroup)) +
  geom_hline(yintercept = 0, colour = "#DDDDDD", linewidth = 0.3) +
  geom_vline(xintercept = 0, colour = "#DDDDDD", linewidth = 0.3) +
  geom_point(size = 1.5, alpha = 0.76) +
  stat_ellipse(linewidth = 0.55, level = 0.80, show.legend = FALSE) +
  facet_wrap(~ Block, scales = "free") +
  scale_color_manual(values = group_colors) +
  labs(x = "Component 1", y = "Component 2", colour = "Study group",
       title = "Supervised training representation",
       subtitle = "Interpretation plot; performance is evaluated on the locked test set") +
  theme_pub()
save_pub(p47_2, "figures/47-spls-diablo/47-2-diablo-scores", 180, 82)
p47_2
```

### 图 3：locked-test confusion 与 one-vs-rest AUC

```{r}
#| label: fig-diablo-test-performance
#| fig-cap: "Locked-test confusion matrix and class-specific one-vs-rest AUC."
confusion <- as.data.frame(table(
  Truth = factor(test_predictions$Truth, levels = c("Control", "CD", "UC")),
  Predicted = factor(test_predictions$Predicted, levels = c("Control", "CD", "UC"))
))
confusion$WithinTruth <- ave(confusion$Freq, confusion$Truth, FUN = function(x) x / sum(x))
p_confusion <- ggplot(confusion, aes(Predicted, Truth, fill = WithinTruth)) +
  geom_tile(colour = "white", linewidth = 0.8) +
  geom_text(aes(label = sprintf("%d\n%.0f%%", Freq, 100 * WithinTruth)),
            family = font_pub, size = 3.2) +
  scale_fill_gradient(low = "#F7FBFF", high = pal_pub["blue"], limits = c(0, 1)) +
  labs(x = "Predicted class", y = "True class", fill = "Row fraction",
       title = "Confusion matrix") + theme_pub(9) + theme(legend.position = "none")

test_auc$Class <- factor(test_auc$Class, levels = rev(c("Control", "CD", "UC")))
p_auc <- ggplot(test_auc, aes(AUC, Class)) +
  geom_vline(xintercept = 0.5, linetype = 2, colour = "#777777") +
  geom_errorbarh(aes(xmin = CILower, xmax = CIUpper), height = 0.16,
                 colour = pal_pub["grey"], linewidth = 0.55) +
  geom_point(size = 2.8, colour = pal_pub["vermillion"]) +
  scale_x_continuous(limits = c(0.45, 1), breaks = seq(0.5, 1, 0.1)) +
  labs(x = "One-vs-rest AUC (95% CI)", y = NULL,
       title = "Class discrimination") + theme_pub(9) + theme(legend.position = "none")
p47_3 <- p_confusion + p_auc + plot_annotation(
  title = "Locked-test performance",
  subtitle = "Accuracy 0.657; balanced accuracy 0.676; macro AUC 0.798"
)
save_pub(p47_3, "figures/47-spls-diablo/47-3-test-performance", 180, 82)
p47_3
```

### 图 4：repeated-CV feature stability

```{r}
#| label: fig-diablo-stability
#| fig-cap: "Features with the highest repeated-cross-validation selection rates."
stable_plot <- stability[order(-stability$FoldSelectionRate), ]
stable_plot <- stable_plot[!duplicated(paste(stable_plot$Block, stable_plot$FeatureID)), ]
stable_plot <- head(stable_plot, 20)
stable_plot$Label <- ifelse(
  nchar(stable_plot$DisplayName) > 28,
  paste0(substr(stable_plot$DisplayName, 1, 25), "..."),
  stable_plot$DisplayName
)
stable_plot$Label <- factor(stable_plot$Label, levels = rev(stable_plot$Label))
p47_4 <- ggplot(stable_plot, aes(FoldSelectionRate, Label, colour = Block)) +
  geom_vline(xintercept = 0.80, linetype = 2, colour = "#777777") +
  geom_segment(aes(x = 0, xend = FoldSelectionRate, yend = Label), linewidth = 0.6) +
  geom_point(size = 2.7) +
  scale_color_manual(values = c(
    Microbiome = unname(pal_pub["blue"]),
    Metabolome = unname(pal_pub["orange"])
  )) +
  scale_x_continuous(limits = c(0, 1), labels = scales::percent) +
  labs(x = "Mean fold-selection rate", y = NULL, colour = "Block",
       title = "Feature stability", subtitle = "Dashed line: pre-specified 80% threshold") +
  theme_pub(9) + theme(legend.position = "right")
save_pub(p47_4, "figures/47-spls-diablo/47-4-feature-stability", 180, 105)
p47_4
```

## 常见坑 {#sec-pitfalls}

::: {.callout-caution title="审稿人最常追问的六件事"}

1. 在全数据上先筛 feature 或标准化，再切 train/test，产生 leakage。
2. 用 test set 选择 `keepX`、component 数或分类距离。
3. 只给 supervised training score plot，不给 CV/test performance。
4. 只给 overall accuracy，不给 class-wise recall、BER 或 AUC uncertainty。
5. 没报告 design matrix、fold 数、repeats、distance 与随机种子。
6. 把一次 fit 的 non-zero loadings 当稳定 biomarker。

:::

## 这段 Methods 怎么写 {#sec-methods}

> The 220 paired samples were split once into a stratified training set (n=153) and a locked test set (n=67) using seed 20260726. Prevalence filtering, variance filtering, CLR/log1p transformation parameters and feature standardization were learned using training samples only. Sparse PLS retained 15 microbial and 20 metabolite variables per component; learned loadings were projected without refitting into the test set. DIABLO was fitted using a block-design weight of 0.10 and two components. Block-specific keepX values were selected from {5, 10, 15} by 5-fold cross-validation repeated three times using balanced error rate; performance and selection stability were subsequently estimated by 5-fold cross-validation repeated five times. The locked test set was evaluated once using weighted-vote centroid distance. Accuracy, balanced accuracy, class-specific one-vs-rest AUC with 95% confidence intervals, and feature selection stability were reported.

## 换成你自己的数据怎么做 {#sec-own-data}

1. 替换三件套、`metabolites.tsv` 和 annotation；两个 blocks 必须使用完全相同且同序的 sample IDs。
2. 把 `StudyGroup` 换成你的 outcome；若为 repeated measures，按 subject 切分，绝不能让同一人同时进入 train 与 test。
3. 在 training data 内重新决定 prevalence、feature count、`keepX` grid、component 数和 design matrix，不能照抄本文数字。
4. 类别严重不平衡时用 stratified folds、BER/PR-AUC，并保存每折 prediction；小样本优先 nested CV 而不是再切一个很小的 test set。
5. 发表 biomarker claim 前，增加独立 cohort、calibration、预定义 clinical comparator 和 decision-curve analysis。

## 参考 {#sec-references}

- Singh A, et al. DIABLO: an integrative approach for identifying key molecular drivers from multi-omics assays. *Bioinformatics*. 2019. <https://doi.org/10.1093/bioinformatics/bty1054>
- Rohart F, et al. mixOmics: An R package for 'omics feature selection and multiple data integration. *PLoS Computational Biology*. 2017. <https://doi.org/10.1371/journal.pcbi.1005752>
- Franzosa EA, et al. Gut microbiome structure and metabolic activity in inflammatory bowel disease. *Nature Microbiology*. 2019. <https://doi.org/10.1038/s41564-018-0306-4>
- mixOmics team. DIABLO documentation. <https://mixomics.org/mixdiablo/>
- Borenstein Lab. CuratedMetagenomicDataMetabolome. Fixed source commit: `89a519d8c832008fbc6e650453e83e2f04858d02`. <https://github.com/borenstein-lab/CuratedMetagenomicDataMetabolome>
