---
title: "微生物来源追踪：SourceTracker / FEAST 与传播证据"
author: "微生物组分析最佳实践 · 16S 系列"
date: last-modified
format:
  html:
    toc: true
    toc-depth: 3
    code-fold: false
    code-tools: true
    code-copy: true
    number-sections: false
execute:
  eval: true
  freeze: auto
  warning: false
  message: false
fig-dpi: 300
fig-format: png
---

> **分析目标：**把一个 sink 样本表示为候选 source communities 与 Unknown 的 mixture；在 FEAST 与 SourceTracker2 上使用同一真实公开数据和 5,000-read depth，比对来源比例、Monte Carlo uncertainty、leave-one-source-sample-out 回判与 missing-source sensitivity，并划清“来源相似”与“传播证据”的边界。  
> **输入文件：**通用三件套 `data/small/source-tracking-feast/{otutab,taxonomy,metadata}.tsv`；metadata 额外包含 `SourceSink`、`SourceClass` 与 FEAST `id`。  
> **预计资源：**官方 FEAST demo 的 10 个样本、1,839 个 anonymous taxa；FEAST 主分析＋8 次 leave-one-out＋4 次 missing-source audit 约 2 分钟，SourceTracker2 10 chains/20 draws 的主分析与 8 次 leave-one-out 在旧版 CPU 实现上约 12 分钟、峰值内存低于 2 GB；四张图导出为 PDF/SVG/600 ppi PNG/LZW-TIFF。

## 来源追踪估计贡献比例，不证明传播路径 {#sec-target}

[Knights et al. (2011)](https://doi.org/10.1038/nmeth.1650)提出 Bayesian SourceTracker；[Shenhav et al. (2019)](https://doi.org/10.1038/s41592-019-0431-x)提出快速 expectation-maximization source tracking（FEAST）。以下分析使用 FEAST 官方真实 demo，对照 source contributions、method disagreement、leave-one-out calibration 与 missing-source 情形。

::: {.callout-important title="先给结论"}
两种方法都把 `infant gut 1` sink 的最大已知来源判为 `infant gut`，但 FEAST 给 66.9%、Unknown 18.5%，SourceTracker2 给 92.9%、Unknown 0.44%。两者对 8 个可留一验证的 sources，其已知类别回判率都只有 50%。**最大来源标签一致，不代表比例可互换；Unknown 更不是“真实未知比例”的直接测量。**
:::

## 来源追踪的结果取决于参考来源集 {#sec-theory}

### 1. sink 被表示为候选 sources 的 mixture

设 source $k$ 的 feature distribution 为 $\theta_k$，sink 的 mixture weights 为 $\pi_k$，则模型近似

$$
p(x_{\mathrm{sink}}) = \sum_{k=1}^{K}\pi_k\theta_k + \pi_U\theta_U,
\qquad \sum_k\pi_k+\pi_U=1.
$$

FEAST 用 expectation-maximization 快速估计；SourceTracker2 用 Bayesian Gibbs sampling。两者的 priors、source pooling、unknown model 与 optimization 不同，因此比例不应被视为算法无关的物理量。

### 2. reference source coverage 决定 estimand

模型只能在你提供的 candidate sources 中分配。缺少真正来源时，信号可能进入 Unknown，也可能被最相似的已知 source 吸收。本页逐一删除 source class：删除 infant gut 后，FEAST Unknown 反而从 18.5% 降到 13.2%，其余权重被 adult skin/soil 吸收，直接说明 Unknown 不是“未采样来源”的单调计量器。

### 3. leave-one-out 是最小可行校准

把一个已知 source sample 暂作 sink，并从对应 source pool 删除，再看是否回判到其真实 class。只有至少两个 replicates 的 class 才能做这种验证；本例 infant gut 只有一个 source，因此不参与 leave-one-out accuracy。

### 4. read-level mixture 不是 strain transmission

16S/OTU-level source similarity无法区分共享高层 taxon、环境共同暴露与真正 donor-to-recipient transmission。传播结论至少需要高分辨率 strain/SNV sharing、方向与时间顺序、污染排除、背景人群比较，理想情况下再加 epidemiological contact 或 intervention evidence。

<details>
<summary><strong>深入：Unknown 应怎样写进论文</strong></summary>

Unknown 是“在给定 reference panel、特征空间、depth、prior/algorithm 下，无法由候选 sources 解释的模型分量”。它可能包含真正未采样来源、candidate source 内部变异、批次差异、测序误差、模型失配或过度平滑。最稳妥的写法是 model-dependent unexplained fraction，并同时给 missing-source sensitivity。

</details>

## 准备工作 {#sec-setup}

<details>
<summary><strong>展开：安装两套算法并定义出版级作图函数</strong></summary>

```{r}
#| eval: false
install.packages(c(
  "ggplot2", "jsonlite", "patchwork", "ragg", "readr", "remotes",
  "scales", "svglite", "systemfonts"
))
remotes::install_github(
  "cozygene/FEAST",
  ref = "2f8f3df8051e0e08341f597a9f4693bfb76b3bf6"
)
```

```{bash}
#| eval: false
mamba env create -f env/sourcetracker2.yml
conda activate sourcetracker2
```

SourceTracker2 2.0.1 仍引用 NumPy 2 已移除的 `np.int`；下文在调用前使用 `np.int = int` 的局部兼容垫片，不修改算法或安装包。


```{r}
#| label: setup-source-tracking-theme
library(ggplot2)

set.seed(20260750)
font_pub <- "DejaVu Sans"
pal_pub <- c(
  blue = "#0072B2", orange = "#E69F00", green = "#009E73",
  vermillion = "#D55E00", purple = "#CC79A7", sky = "#56B4E9",
  yellow = "#F0E442", grey = "#6B7280"
)
scale_color_pub <- function(..., values = unname(pal_pub)) {
  ggplot2::scale_color_manual(..., values = values)
}
scale_fill_pub <- function(..., values = unname(pal_pub)) {
  ggplot2::scale_fill_manual(..., values = values)
}
theme_pub <- function(base_size = 10, base_family = font_pub) {
  ggplot2::theme_bw(base_size = base_size, base_family = base_family) +
    ggplot2::theme(
      panel.grid.minor = ggplot2::element_blank(),
      panel.grid.major = ggplot2::element_line(colour = "#E6E6E6", linewidth = 0.25),
      axis.text = ggplot2::element_text(colour = "#1A1A1A"),
      axis.title = ggplot2::element_text(colour = "#1A1A1A"),
      plot.title.position = "plot",
      plot.title = ggplot2::element_text(face = "bold", size = ggplot2::rel(1.15)),
      plot.subtitle = ggplot2::element_text(colour = "#4D4D4D"),
      plot.caption = ggplot2::element_text(colour = "#666666", hjust = 0),
      strip.background = ggplot2::element_rect(fill = "#F2F2F2", colour = "#B3B3B3"),
      strip.text = ggplot2::element_text(face = "bold"),
      legend.key = ggplot2::element_blank(), legend.position = "top"
    )
}
save_pub <- function(plot, file_base, width = 89, height = 70, units = "mm", dpi = 600) {
  dir.create(dirname(file_base), recursive = TRUE, showWarnings = FALSE)
  ggplot2::ggsave(paste0(file_base, ".pdf"), plot, width = width, height = height,
                  units = units, device = grDevices::cairo_pdf, family = font_pub, bg = "white")
  ggplot2::ggsave(paste0(file_base, ".svg"), plot, width = width, height = height,
                  units = units, device = svglite::svglite, bg = "white")
  ggplot2::ggsave(paste0(file_base, ".png"), plot, width = width, height = height,
                  units = units, dpi = dpi, device = ragg::agg_png, bg = "white")
  ggplot2::ggsave(paste0(file_base, ".tiff"), plot, width = width, height = height,
                  units = units, dpi = dpi, device = ragg::agg_tiff,
                  compression = "lzw", bg = "white")
  invisible(plot)
}
```

</details>

## 可复制代码 {#sec-code}

### 1. 从三件套读起，并验证 source/sink contract

```{r}
#| label: read-source-tracking-data
read_keyed_tsv <- function(path) {
  x <- readr::read_tsv(path, show_col_types = FALSE, progress = FALSE,
                       name_repair = "minimal", na = character())
  ids <- as.character(x[[1L]])
  stopifnot(!anyDuplicated(ids))
  out <- as.data.frame(x[-1L], check.names = FALSE)
  rownames(out) <- ids
  out
}
data_dir <- "data/small/source-tracking-feast"
otutab_raw <- read_keyed_tsv(file.path(data_dir, "otutab.tsv"))
taxonomy <- read_keyed_tsv(file.path(data_dir, "taxonomy.tsv"))
metadata <- read_keyed_tsv(file.path(data_dir, "metadata.tsv"))
otutab <- as.matrix(data.frame(lapply(otutab_raw, as.integer), check.names = FALSE))
rownames(otutab) <- rownames(otutab_raw)
source_ids <- rownames(metadata)[metadata$SourceSink == "Source"]
sink_ids <- rownames(metadata)[metadata$SourceSink == "Sink"]
stopifnot(
  nrow(otutab) == 1839L, ncol(otutab) == 10L, sum(otutab) == 475154L,
  identical(colnames(otutab), rownames(metadata)),
  length(source_ids) == 9L, length(sink_ids) == 1L,
  identical(
    as.integer(table(metadata[source_ids, "SourceClass"])[c(
      "Adult gut", "Adult skin", "Infant gut", "Soil"
    )]),
    c(3L, 3L, 1L, 2L)
  ),
  all(taxonomy$TaxonomyStatus == "Anonymous taxon in the official FEAST example")
)
head(otutab[, 1:5])
head(taxonomy)
metadata
```

### 2. FEAST 主分析

FEAST 要求 samples × taxa count matrix，metadata 中列名为 `Env`、`SourceSink`、`id`。固定 `COVERAGE=5000`，并在每次稀释/EM 前设 seed。

```{r}
#| eval: false
library(FEAST)
feast_metadata <- data.frame(
  Env = metadata$SourceClass,
  SourceSink = metadata$SourceSink,
  id = as.integer(metadata$FeastID),
  row.names = rownames(metadata)
)
set.seed(20260726)
fit <- FEAST(
  C = t(otutab), metadata = feast_metadata,
  EM_iterations = 1000, COVERAGE = 5000,
  different_sources_flag = 0,
  dir_path = "results/50-source-tracking/feast-native/main",
  outfile = "main"
)
# FEAST 输出每个 source sample 的 weight；按 metadata$SourceClass 求和后作图。
```

### 3. leave-one-out 与 missing-source audit

```{r}
#| eval: false
class_sizes <- table(metadata[source_ids, "SourceClass"])
eligible_loo <- source_ids[
  class_sizes[metadata[source_ids, "SourceClass"]] >= 2
]
for (i in seq_along(eligible_loo)) {
  held_out <- eligible_loo[i]
  training_sources <- setdiff(source_ids, held_out)
  # held_out 标记为 Sink；training_sources 标记为 Source。
  # set.seed(20260726 + i)，用同一 COVERAGE/iterations 重新拟合。
}
for (removed_class in unique(metadata[source_ids, "SourceClass"])) {
  # 从 reference panel 删除该 class，重新估计原始 sink。
}
```

### 4. SourceTracker2：相同 source classes、depth 与随机种子

```{python}
#| eval: false
import numpy as np
import pandas as pd
from skbio.stats import subsample_counts

if not hasattr(np, "int"):
    np.int = int  # SourceTracker2 2.0.1 / NumPy 2 compatibility
from sourcetracker._sourcetracker import _gibbs

np.random.seed(20260726)
# 按 SourceClass 汇总 source samples；每个 source class 与 sink 稀释到 5,000 reads。
mean, monte_carlo_sd = _gibbs(
    source_df, sink_df,
    alpha1=0.001, alpha2=0.001, beta=10,
    restarts=10, draws_per_restart=2, burnin=100, delay=10
)
```

完整固定运行命令为：

```{bash}
#| eval: false
R_LIBS_USER="$PWD/.r-lib" Rscript scripts/run_article50_feast.R
conda run -n sourcetracker2 python scripts/run_article50_sourcetracker.py
```

```{r}
#| label: load-source-tracking-results
result_dir <- "results/50-source-tracking"
feast_main <- readr::read_tsv(
  file.path(result_dir, "feast-main-class.tsv"), show_col_types = FALSE
)
feast_loo <- readr::read_tsv(
  file.path(result_dir, "feast-loo-predictions.tsv"), show_col_types = FALSE
)
feast_missing <- readr::read_tsv(
  file.path(result_dir, "feast-missing-source.tsv"), show_col_types = FALSE
)
source_tracker_main <- readr::read_tsv(
  file.path(result_dir, "source-tracker-main.tsv"), show_col_types = FALSE
)
source_tracker_loo <- readr::read_tsv(
  file.path(result_dir, "source-tracker-loo-predictions.tsv"), show_col_types = FALSE
)
feast_summary <- jsonlite::read_json(
  file.path(result_dir, "summary-feast.json"), simplifyVector = TRUE
)
source_tracker_summary <- jsonlite::read_json(
  file.path(result_dir, "summary-source-tracker.json"), simplifyVector = TRUE
)
stopifnot(
  abs(sum(feast_main$Contribution) - 1) < 1e-6,
  abs(sum(source_tracker_main$Contribution) - 1) < 1e-6,
  feast_summary$leave_one_out_known_class_accuracy == 0.5,
  source_tracker_summary$leave_one_out_known_class_accuracy == 0.5,
  feast_summary$main_largest_source_class == "Infant gut",
  source_tracker_summary$main_largest_source_class == "Infant gut"
)
rbind(
  data.frame(Method = "FEAST", Unknown = feast_summary$main_unknown,
             LOOAccuracy = feast_summary$leave_one_out_known_class_accuracy),
  data.frame(Method = "SourceTracker2", Unknown = source_tracker_summary$main_unknown,
             LOOAccuracy = source_tracker_summary$leave_one_out_known_class_accuracy)
)
```

## 未知来源、留一校准与方法敏感性 {#sec-audit}

1. **source panel 先于算法。**candidate sources 应来自研究问题与 sampling design，而不是看完 sink 后补最相似的样本。
2. **negative controls 不能缺。**extraction blanks、reagent lots 与 sequencing runs 应作为 contamination audit；低 biomass sinks 尤其不能把 kit contaminants 当来源。
3. **匹配 feature space。**所有 sources/sinks 必须同一 primer、region、pipeline、taxonomy/ASV universe；不同 studies 合并前要审 batch 与 zero inflation。
4. **Unknown 做 sensitivity，不做真值。**本例删掉 infant gut 后 Unknown 没有上升，证明它依赖其余 source geometry 与算法。
5. **留一验证暴露局限。**两套方法已知 class accuracy 都只有 50%；主 sink 的最大类别一致不能抵消这一校准结果。
6. **跨算法比较先统一 contract。**本例统一 5,000 reads、source classes 与 seed；FEAST 给 point estimate，SourceTracker2 另给 20 draws 的 Monte Carlo SD，但这不是 biological confidence interval。
7. **传播结论升级到 strain level。**16S genus/OTU contribution 只能称 source attribution/similarity；transmission 需 shotgun SNVs/strain haplotypes、方向与时间证据。

::: {.callout-warning title="不能这样写"}
“Infant gut contributed 92.9% of the sink, proving transmission”同时犯了两处错误：92.9% 是 SourceTracker2 在特定 reference panel 下的 model allocation；16S profile 也无法证明 donor、方向或 strain identity。
:::

## 出版级美化 {#sec-beautify}

### 图 1：FEAST 主 sink 的 class-level allocation

```{r}
#| label: fig-feast-main
#| fig-cap: "FEAST class-level source contributions for the official infant-gut sink."
source_colors <- c(
  `Infant gut` = unname(pal_pub["blue"]),
  `Adult gut` = unname(pal_pub["orange"]),
  `Adult skin` = unname(pal_pub["purple"]),
  Soil = unname(pal_pub["green"]),
  Unknown = unname(pal_pub["grey"])
)
feast_main$SourceClass <- factor(
  feast_main$SourceClass,
  levels = names(source_colors)
)
p50_1 <- ggplot(feast_main, aes(SourceClass, Contribution, fill = SourceClass)) +
  geom_col(width = 0.68) +
  geom_text(aes(label = scales::percent(Contribution, accuracy = 0.1)),
            vjust = -0.35, family = font_pub, size = 3) +
  scale_fill_manual(values = source_colors, drop = FALSE) +
  scale_y_continuous(labels = scales::percent, limits = c(0, 0.78),
                     expand = expansion(mult = c(0, 0.02))) +
  labs(x = NULL, y = "Estimated contribution", fill = "Source class",
       title = "FEAST source attribution",
       subtitle = "Sink: infant gut 1; 5,000-read analysis depth") +
  theme_pub() + theme(axis.text.x = element_text(angle = 30, hjust = 1),
                      legend.position = "none")
save_pub(p50_1, "figures/50-source-tracking/50-1-feast-main", 89, 78)
p50_1
```

### 图 2：同一数据、不同算法

```{r}
#| label: fig-source-tracker-comparison
#| fig-cap: "FEAST and SourceTracker2 allocations for the same sink and candidate source classes."
method_comparison <- rbind(
  data.frame(Method = "FEAST", SourceClass = as.character(feast_main$SourceClass),
             Contribution = feast_main$Contribution, MonteCarloSD = NA_real_),
  data.frame(Method = "SourceTracker2", SourceClass = source_tracker_main$SourceClass,
             Contribution = source_tracker_main$Contribution,
             MonteCarloSD = source_tracker_main$MonteCarloSD)
)
method_comparison$SourceClass <- factor(method_comparison$SourceClass, levels = names(source_colors))
p50_2 <- ggplot(method_comparison, aes(SourceClass, Contribution, fill = Method)) +
  geom_col(position = position_dodge(width = 0.74), width = 0.66) +
  geom_errorbar(
    aes(ymin = pmax(0, Contribution - MonteCarloSD),
        ymax = pmin(1, Contribution + MonteCarloSD)),
    position = position_dodge(width = 0.74), width = 0.16, na.rm = TRUE
  ) +
  scale_fill_manual(values = c(
    FEAST = unname(pal_pub["blue"]),
    SourceTracker2 = unname(pal_pub["orange"])
  )) +
  scale_y_continuous(labels = scales::percent, limits = c(0, 1)) +
  labs(x = NULL, y = "Estimated contribution", fill = "Method",
       title = "Algorithm-dependent allocation",
       subtitle = "SourceTracker2 bars show Monte Carlo SD, not biological uncertainty") +
  theme_pub() + theme(axis.text.x = element_text(angle = 30, hjust = 1))
save_pub(p50_2, "figures/50-source-tracking/50-2-method-comparison", 180, 82)
p50_2
```

### 图 3：leave-one-out calibration

```{r}
#| label: fig-source-tracking-loo
#| fig-cap: "Leave-one-source-sample-out contribution profiles for FEAST and SourceTracker2."
feast_loo_long <- reshape(
  as.data.frame(feast_loo[, c("SampleID", "TrueClass", "InfantGut", "AdultGut",
                              "AdultSkin", "Soil", "Unknown")]),
  varying = c("InfantGut", "AdultGut", "AdultSkin", "Soil", "Unknown"),
  v.names = "Contribution", timevar = "SourceClass",
  times = c("Infant gut", "Adult gut", "Adult skin", "Soil", "Unknown"),
  direction = "long"
)
feast_loo_long$Method <- "FEAST"
st_loo_long <- reshape(
  as.data.frame(source_tracker_loo[, c("SampleID", "TrueClass", "Infantgut",
                                       "Adultgut", "Adultskin", "Soil", "Unknown")]),
  varying = c("Infantgut", "Adultgut", "Adultskin", "Soil", "Unknown"),
  v.names = "Contribution", timevar = "SourceClass",
  times = c("Infant gut", "Adult gut", "Adult skin", "Soil", "Unknown"),
  direction = "long"
)
st_loo_long$Method <- "SourceTracker2"
loo_long <- rbind(feast_loo_long, st_loo_long)
loo_long$SampleLabel <- paste0(loo_long$SampleID, " (", loo_long$TrueClass, ")")
loo_long$SourceClass <- factor(loo_long$SourceClass, levels = names(source_colors))
p50_3 <- ggplot(loo_long, aes(SourceClass, SampleLabel, fill = Contribution)) +
  geom_tile(colour = "white", linewidth = 0.45) +
  facet_wrap(~ Method, ncol = 1) +
  scale_fill_gradient(low = "#F7FBFF", high = pal_pub["blue"], labels = scales::percent) +
  labs(x = "Candidate source class", y = "Held-out sample (true class)",
       fill = "Contribution", title = "Leave-one-out calibration",
       subtitle = "Known-class top-1 accuracy: 50% for both methods") +
  theme_pub(8.5) + theme(axis.text.x = element_text(angle = 30, hjust = 1),
                         legend.position = "right")
save_pub(p50_3, "figures/50-source-tracking/50-3-loo-calibration", 180, 135)
p50_3
```

### 图 4：missing-source sensitivity

```{r}
#| label: fig-feast-missing-source
#| fig-cap: "FEAST allocation after removing each candidate source class."
scenario_order <- c("None", "Infant gut", "Adult gut", "Adult skin", "Soil")
feast_missing$RemovedClass <- factor(feast_missing$RemovedClass, levels = scenario_order)
feast_missing$SourceClass <- factor(feast_missing$SourceClass, levels = names(source_colors))
p50_4 <- ggplot(feast_missing, aes(RemovedClass, Contribution, fill = SourceClass)) +
  geom_col(width = 0.72, colour = "white", linewidth = 0.2) +
  scale_fill_manual(values = source_colors, drop = FALSE) +
  scale_y_continuous(labels = scales::percent, expand = expansion(mult = c(0, 0))) +
  labs(x = "Removed source class", y = "Estimated contribution", fill = "Allocated class",
       title = "Missing-source sensitivity",
       subtitle = "Unknown is model-dependent and need not increase when a true source is omitted") +
  theme_pub() + theme(axis.text.x = element_text(angle = 30, hjust = 1),
                      legend.position = "right")
save_pub(p50_4, "figures/50-source-tracking/50-4-missing-source", 180, 90)
p50_4
```

## 常见坑 {#sec-pitfalls}

::: {.callout-caution title="审稿人最常追问的七件事"}

1. source samples 在 sink 之后才按相似性选择，造成 circular reference panel。
2. sources 与 sinks 来自不同 primer、batch、pipeline 或 feature definitions。
3. 没有 extraction blanks/negative controls，尤其在低 biomass 场景。
4. 不做 leave-one-out、synthetic mixture 或 external validation。
5. 把 Unknown 当未采样来源的真实比例，且不给 missing-source sensitivity。
6. 只跑一个 stochastic result，不设 seed、不报 chains/draws/burn-in/depth。
7. 用 16S source attribution 宣称 direct transmission、donor identity 或传播方向。

:::

## 这段 Methods 怎么写 {#sec-methods}

> Source attribution was evaluated using the official FEAST example comprising one sink, nine source samples, four candidate source classes and 1,839 anonymous taxa. Count tables and metadata were aligned by exact sample identifier. FEAST v0.1.0 was run for 1,000 EM iterations at a coverage of 5,000 reads using seed 20260726, and sample-level weights were summed within pre-specified source classes. SourceTracker2 v2.0.1 used the same source classes and depth, alpha1=0.001, alpha2=0.001, beta=10, 10 restarts, two draws per restart, burn-in 100 and thinning delay 10. Classes with at least two source replicates were evaluated by leave-one-source-sample-out classification; FEAST was additionally rerun after removing each source class. Unknown was interpreted as a model-dependent unexplained fraction. Amplicon-level attribution was not considered evidence of strain transmission or directionality.

## 换成你自己的数据怎么做 {#sec-own-data}

1. 替换三件套；metadata 至少增加 `SourceSink` 与预先定义的 `SourceClass`。FEAST 多 sink/source-set 设计还需正确的 `id`。
2. sources/sinks 必须同批处理；若必须跨 study，先做 negative controls、batch sensitivity 与 matched-pipeline reprocessing。
3. 每个 source class 尽量有多个 biological replicates；预留可做 leave-one-out 的样本，不要只给一个 pooled profile。
4. 按最浅合理样本预设 analysis depth，并在多个 depths、priors 和 source panels 下做 sensitivity。
5. 若研究问题是母婴、院内或食品链传播，另准备 shotgun metagenomes、采样时间、接触信息与 strain/SNV pipeline；不要靠本页的 proportions 完成传播结论。

## 参考 {#sec-references}

- Knights D, et al. Bayesian community-wide culture-independent microbial source tracking. *Nature Methods*. 2011. <https://doi.org/10.1038/nmeth.1650>
- Shenhav L, et al. FEAST: fast expectation-maximization for microbial source tracking. *Nature Methods*. 2019. <https://doi.org/10.1038/s41592-019-0431-x>
- FEAST official repository and demo, fixed source commit `2f8f3df8051e0e08341f597a9f4693bfb76b3bf6`. <https://github.com/cozygene/FEAST>
- SourceTracker2 official repository. <https://github.com/biota/sourcetracker2>
- Olm MR, et al. inStrain profiles population microdiversity from metagenomic data and sensitively detects shared microbial strains. *Nature Biotechnology*. 2021. <https://doi.org/10.1038/s41587-020-00797-0>
