---
title: "中介分析：暴露 → 微生物 → 结局"
author: "微生物组分析最佳实践 · 16S 系列"
date: last-modified
format:
  html:
    toc: true
    toc-depth: 3
    code-fold: false
    code-tools: true
    code-copy: true
    number-sections: false
execute:
  eval: true
  freeze: auto
  warning: false
  message: false
fig-dpi: 300
fig-format: png
---

> **分析目标：**把暴露对结局的模型关联分解为经微生物中介的间接效应（ACME）与未经过该中介的直接效应（ADE），并审计时间顺序、未测混杂和成分数据变换。  
> **输入文件：**`otutab.tsv`、`taxonomy.tsv`、`metadata.tsv`；metadata 还需包含暴露、结局以及暴露–中介和中介–结局两条关系的混杂变量。  
> **预计资源：**真实示例最终纳入 108 个 IBD 样本、250 个候选菌属；2,000 次 quasi-Bayesian simulation 约 1–3 分钟，内存低于 1 GB。

## 中介效应依赖时间顺序与不可检验假设 {#sec-target}

中介分析常画成三节点路径图：暴露 (A) 指向微生物中介 (M)，中介再指向结局 (Y)，同时保留 (A\rightarrow Y) 直接路径。常见结果图则并列 ACME、ADE 与 total effect 的估计和区间。

本例使用 Franzosa 等人的 IBD 多组学数据。原研究测量肠道微生物、代谢物、药物与炎症指标；公开整理资源提供样本对齐的 genus counts 与临床 metadata。[原始研究](https://doi.org/10.1038/s41564-018-0306-4)、[整理数据论文](https://doi.org/10.1038/s41597-022-01644-2)与[固定提交的数据仓库](https://github.com/borenstein-lab/microbiome-metabolome-curated-data/tree/89a519d8c832008fbc6e650453e83e2f04858d02)给出可追溯来源。

演示问题被预先限定为：

- 暴露 (A)：当前是否使用 steroid；
- 中介 (M)：`Faecalibacterium` 的 CLR 值；
- 结局 (Y)：`log(1 + fecal calprotectin)`；
- 调整：CD/UC、年龄、抗生素、免疫抑制剂和 mesalamine。

这里用真实横断面数据教学，但它并不能确认“用药在先 → 菌改变在中 → 炎症在后”。因此正确目标是演示估计、诊断和边界，不是制造一个阳性机制故事。

::: {.callout-important title="中介分析分解的是模型，不会替你建立时间顺序"}
即使 ACME 显著，横断面同日测量也无法排除炎症改变菌群、疾病严重程度同时决定用药与炎症，或其它药物共同改变菌群。可靠中介证据优先来自分时点测量、随机暴露、充分混杂控制和独立验证。
:::

## 理论：ACME、ADE 与 total effect {#sec-theory}

最简单的线性中介模型由两条回归组成：

\[
M = \alpha_0 + aA + \boldsymbol{\alpha}^{T}\mathbf{C}+\epsilon_M,
\]

\[
Y = \beta_0 + c'A + bM + \boldsymbol{\beta}^{T}\mathbf{C}+\epsilon_Y.
\]

在线性、无 (A\times M) 交互的情形，间接效应近似为 (a\times b)，直接效应为 (c'\)，总效应为两者之和。`mediation::mediate()` 用潜在结局框架计算 average causal mediation effect（ACME）和 average direct effect（ADE），也能处理交互及更一般的模型组合。

### 识别所需的关键假设

因果解释至少依赖：

1. 暴露–结局、暴露–中介关系不存在未控制混杂；
2. 给定暴露与协变量后，中介–结局关系不存在未控制混杂；
3. 不存在被暴露影响、同时又混杂中介–结局关系的变量；
4. 一致性、positivity、正确模型形式和可靠测量；
5. 暴露先于中介，中介先于结局。

本例的当前用药并非随机分配，疾病严重者更可能接受 steroid，属于典型 confounding by indication（适应证混杂）。现有调整不能保证消除它。

<details>
<summary><strong>深入：为什么“总效应不显著”不阻止估计间接效应</strong></summary>

现代中介分析不要求先得到显著总效应。直接与间接路径可能方向相反而互相抵消，或者总效应检验功效不足。不过，这不等于可以忽略科学设计：没有可信的 (A\rightarrow M\) 与 (M\rightarrow Y\) 时间顺序时，把任意相关菌放入中介模型只是在重新参数化相关性。

“proportion mediated” 在总效应接近零、方向相反或区间跨零时尤其不稳定，可能小于 0 或大于 1。本例不把它画进主结果，也不作百分比解释。

</details>

### 微生物中介的额外难点

- 单个菌的相对丰度是成分的一部分，改变可能来自其它成分或总生物量；
- 零值处理与筛选会改变中介定义；
- 在数百菌中挑 ACME 最显著者会产生严重多重检验和选择偏倚；
- 菌群通常是高维、相互依赖的多重中介，逐菌模型不能自动给出群落总中介效应。

## 准备工作 {#sec-setup}

<details>
<summary><strong>展开：安装依赖、获取真实数据和定义作图函数</strong></summary>

首次运行安装：

```{r}
#| eval: false
install.packages(c(
  "mediation", "ggplot2", "patchwork", "scales", "digest",
  "svglite", "ragg"
))
```

只需从固定 GitHub commit 下载 genus counts 和 metadata，并导出标准三件套。下面完整代码保留 prevalence≥10% 后按总量取前 250 个菌属；筛选不使用结局。

```{r}
#| eval: false
commit <- "89a519d8c832008fbc6e650453e83e2f04858d02"
base_url <- paste0(
  "https://raw.githubusercontent.com/borenstein-lab/",
  "microbiome-metabolome-curated-data/", commit,
  "/data/processed_data/FRANZOSA_IBD_2019"
)
raw_dir <- "data/raw/articles-46-50/franzosa-ibd-2019"
out_dir <- "data/small/paired-ibd-multiomics"
dir.create(raw_dir, recursive = TRUE, showWarnings = FALSE)
dir.create(out_dir, recursive = TRUE, showWarnings = FALSE)
checksums <- c(
  "genera.counts.tsv" = "f89aa7832be4ec75081eaa8f38ce4e80bdaf2b7c2e42f09f73e3e5eb35b58ae4",
  "metadata.tsv" = "f7396e3d6838b3b30f78b02bd568753757f84c956cd351966dbe654d50285376"
)
for (name in names(checksums)) {
  path <- file.path(raw_dir, name)
  if (!file.exists(path)) download.file(paste0(base_url, "/", name), path, mode = "wb")
  stopifnot(identical(
    digest::digest(path, algo = "sha256", file = TRUE), checksums[[name]]
  ))
}

genera <- read.delim(file.path(raw_dir, "genera.counts.tsv"),
                     row.names = 1, check.names = FALSE)
metadata <- read.delim(file.path(raw_dir, "metadata.tsv"),
                       row.names = 1, check.names = FALSE)
samples <- rownames(metadata)[rownames(metadata) %in% rownames(genera)]
genera <- genera[samples, , drop = FALSE]
metadata <- metadata[samples, , drop = FALSE]
eligible <- colSums(genera > 0) >= ceiling(0.10 * nrow(genera))
selected <- names(sort(colSums(genera[, eligible, drop = FALSE]), decreasing = TRUE))[1:250]
feature_ids <- sprintf("MB_G%03d", seq_along(selected))
otutab <- t(as.matrix(genera[, selected, drop = FALSE]))
rownames(otutab) <- feature_ids

extract_rank <- function(lineage, prefix) {
  pieces <- strsplit(lineage, ";", fixed = TRUE)
  vapply(pieces, function(x) {
    hit <- trimws(x)[startsWith(trimws(x), paste0(prefix, "__"))]
    if (length(hit)) sub(paste0("^", prefix, "__"), "", hit[1]) else ""
  }, character(1))
}
taxonomy <- data.frame(
  Kingdom = extract_rank(selected, "d"), Phylum = extract_rank(selected, "p"),
  Class = extract_rank(selected, "c"), Order = extract_rank(selected, "o"),
  Family = extract_rank(selected, "f"), Genus = extract_rank(selected, "g"),
  Species = extract_rank(selected, "s"), Lineage = selected,
  row.names = feature_ids, check.names = FALSE
)
taxonomy$DisplayName <- ifelse(
  taxonomy$Genus != "", taxonomy$Genus,
  ifelse(taxonomy$Family != "", taxonomy$Family, feature_ids)
)
names(metadata)[names(metadata) == "Study.Group"] <- "StudyGroup"
names(metadata)[names(metadata) == "Fecal.Calprotectin"] <- "FecalCalprotectin"

write_piece <- function(x, id, path) {
  out <- data.frame(setNames(list(rownames(x)), id), x, check.names = FALSE)
  write.table(out, path, sep = "\t", quote = FALSE, row.names = FALSE, na = "")
}
write_piece(otutab, "FeatureID", file.path(out_dir, "otutab.tsv"))
write_piece(taxonomy, "FeatureID", file.path(out_dir, "taxonomy.tsv"))
write_piece(metadata, "SampleID", file.path(out_dir, "metadata.tsv"))
```

出版级作图函数直接内联：

```{r}
.libPaths(c(".r-lib", .libPaths()))
library(mediation)
library(ggplot2)
library(patchwork)

set.seed(20260753)
font_pub <- "DejaVu Sans"
pal_pub <- c(
  blue = "#0072B2", orange = "#E69F00", green = "#009E73",
  vermillion = "#D55E00", purple = "#CC79A7", sky = "#56B4E9",
  yellow = "#F0E442", grey = "#6B7280"
)
scale_color_pub <- function(..., values = unname(pal_pub)) {
  ggplot2::scale_color_manual(..., values = values)
}
scale_fill_pub <- function(..., values = unname(pal_pub)) {
  ggplot2::scale_fill_manual(..., values = values)
}
theme_pub <- function(base_size = 10, base_family = font_pub) {
  ggplot2::theme_bw(base_size = base_size, base_family = base_family) +
    ggplot2::theme(
      panel.grid.minor = ggplot2::element_blank(),
      panel.grid.major = ggplot2::element_line(colour = "#E6E6E6", linewidth = 0.25),
      axis.text = ggplot2::element_text(colour = "#1A1A1A"),
      axis.title = ggplot2::element_text(colour = "#1A1A1A"),
      plot.title.position = "plot",
      plot.title = ggplot2::element_text(face = "bold", size = ggplot2::rel(1.15)),
      plot.subtitle = ggplot2::element_text(colour = "#4D4D4D"),
      legend.position = "top", legend.key = ggplot2::element_blank()
    )
}
save_pub <- function(plot, file_base, width = 180, height = 110,
                     units = "mm", dpi = 600) {
  dir.create(dirname(file_base), recursive = TRUE, showWarnings = FALSE)
  ggplot2::ggsave(paste0(file_base, ".pdf"), plot, width = width,
                  height = height, units = units,
                  device = grDevices::cairo_pdf, family = font_pub, bg = "white")
  ggplot2::ggsave(paste0(file_base, ".svg"), plot, width = width,
                  height = height, units = units, device = svglite::svglite,
                  bg = "white")
  ggplot2::ggsave(paste0(file_base, ".png"), plot, width = width,
                  height = height, units = units, dpi = dpi,
                  device = ragg::agg_png, bg = "white")
  ggplot2::ggsave(paste0(file_base, ".tiff"), plot, width = width,
                  height = height, units = units, dpi = dpi,
                  device = ragg::agg_tiff, compression = "lzw", bg = "white")
  invisible(plot)
}
```

整套项目可使用内容相同的 `R/theme_pub.R`；单篇复制时保留以上定义。

</details>

## 可复制代码 {#sec-code}

### 1. 读取三件套并冻结分析样本

```{r}
base <- "data/small/paired-ibd-multiomics"
otutab <- as.matrix(read.delim(
  file.path(base, "otutab.tsv"), row.names = 1, check.names = FALSE
))
taxonomy <- read.delim(
  file.path(base, "taxonomy.tsv"), row.names = 1, check.names = FALSE
)
metadata <- read.delim(
  file.path(base, "metadata.tsv"), row.names = 1, check.names = FALSE
)
storage.mode(otutab) <- "numeric"
stopifnot(
  identical(rownames(otutab), rownames(taxonomy)),
  identical(colnames(otutab), rownames(metadata)),
  taxonomy["MB_G005", "Genus"] == "Faecalibacterium"
)

head(otutab[, 1:5])
head(taxonomy)
head(metadata)
```

只纳入 CD/UC，并在建模前按所有必需列定义 complete-case 集。病例状态和药物的空字符串不能被当成 `No`。

```{r}
complete <- metadata$StudyGroup %in% c("CD", "UC") &
  !is.na(metadata$FecalCalprotectin) &
  metadata$steroids %in% c("No", "Yes") &
  !is.na(metadata$Age) &
  metadata$antibiotic %in% c("No", "Yes") &
  metadata$immunosuppressant %in% c("No", "Yes") &
  metadata$mesalamine %in% c("No", "Yes")
sample_ids <- rownames(metadata)[complete]
stopifnot(length(sample_ids) == 108)
table(metadata[sample_ids, "StudyGroup"])
table(metadata[sample_ids, "steroids"])
```

最终为 63 个 CD、45 个 UC；28 个当前使用 steroid，80 个未使用。这个不平衡会反映在不确定性中。

### 2. 明确定义成分型中介

先给全部 250 个候选菌统一加 0.5，再做 CLR；不能只对 `Faecalibacterium` 单独取对数，因为 CLR 的参照是同一样本的几何均值。

```{r}
z <- function(x) as.numeric(scale(x))
make_mediator <- function(pseudocount) {
  logged <- log(otutab[, sample_ids, drop = FALSE] + pseudocount)
  clr <- sweep(logged, 2, colMeans(logged), "-")
  z(clr["MB_G005", ])
}

analysis_data <- data.frame(
  SampleID = sample_ids,
  SteroidExposure = factor(metadata[sample_ids, "steroids"], levels = c("No", "Yes")),
  StudyGroup = factor(metadata[sample_ids, "StudyGroup"], levels = c("CD", "UC")),
  AgeZ = z(metadata[sample_ids, "Age"]),
  Antibiotic = factor(metadata[sample_ids, "antibiotic"], levels = c("No", "Yes")),
  Immunosuppressant = factor(
    metadata[sample_ids, "immunosuppressant"], levels = c("No", "Yes")
  ),
  Mesalamine = factor(metadata[sample_ids, "mesalamine"], levels = c("No", "Yes")),
  FaecalibacteriumCLR = make_mediator(0.5),
  LogCalprotectin = log1p(metadata[sample_ids, "FecalCalprotectin"])
)
head(analysis_data)
```

### 3. 拟合中介模型与结局模型

两个回归必须使用相同样本和预先选择的协变量。这里把函数封装起来，确保主分析与伪计数敏感性分析使用相同模型。

```{r}
fit_mediation <- function(data, simulations, seed) {
  mediator_model <- lm(
    FaecalibacteriumCLR ~ SteroidExposure + StudyGroup + AgeZ +
      Antibiotic + Immunosuppressant + Mesalamine,
    data = data
  )
  outcome_model <- lm(
    LogCalprotectin ~ SteroidExposure + FaecalibacteriumCLR +
      StudyGroup + AgeZ + Antibiotic + Immunosuppressant + Mesalamine,
    data = data
  )
  set.seed(seed)
  mediation_fit <- mediation::mediate(
    mediator_model, outcome_model,
    treat = "SteroidExposure", mediator = "FaecalibacteriumCLR",
    control.value = "No", treat.value = "Yes",
    sims = simulations, boot = FALSE, robustSE = TRUE
  )
  list(mediator = mediator_model, outcome = outcome_model, mediation = mediation_fit)
}

main_fit <- fit_mediation(analysis_data, simulations = 2000, seed = 20260753)
main_summary <- summary(main_fit$mediation)
main_summary
```

得到 ACME = 0.010（95% CI −0.105 至 0.137，P = 0.846），ADE = 0.102（95% CI −0.606 至 0.781），total effect = 0.113（95% CI −0.571 至 0.759）。三者均未排除零，因此数据不支持非零间接效应。

### 4. 提取路径并画三节点图

```{r}
path_a <- coef(summary(main_fit$mediator))["SteroidExposureYes", "Estimate"]
path_a_p <- coef(summary(main_fit$mediator))["SteroidExposureYes", "Pr(>|t|)"]
path_b <- coef(summary(main_fit$outcome))["FaecalibacteriumCLR", "Estimate"]
path_b_p <- coef(summary(main_fit$outcome))["FaecalibacteriumCLR", "Pr(>|t|)"]
path_direct <- coef(summary(main_fit$outcome))["SteroidExposureYes", "Estimate"]
path_direct_p <- coef(summary(main_fit$outcome))["SteroidExposureYes", "Pr(>|t|)"]

nodes <- data.frame(
  X = c(0, 1.6, 3.2), Y = c(1, 1.55, 1),
  Label = c(
    "Exposure\nCurrent steroid use",
    "Mediator\nFaecalibacterium CLR",
    "Outcome\nlog Calprotectin"
  )
)
edges <- data.frame(
  X = c(0.28, 1.87, 0.32), Y = c(1.12, 1.42, 0.92),
  XEnd = c(1.32, 2.92, 2.88), YEnd = c(1.43, 1.12, 0.92),
  LabelX = c(0.8, 2.4, 1.6), LabelY = c(1.48, 1.48, 0.78),
  Label = c(
    sprintf("a = %.3f\nP = %.3f", path_a, path_a_p),
    sprintf("b = %.3f\nP = %.3f", path_b, path_b_p),
    sprintf("c' = %.3f\nP = %.3f", path_direct, path_direct_p)
  ),
  Role = c("Indirect path", "Indirect path", "Direct path")
)
p_dag <- ggplot() +
  geom_segment(
    data = edges, aes(X, Y, xend = XEnd, yend = YEnd, colour = Role),
    linewidth = 1.05,
    arrow = grid::arrow(length = grid::unit(2.5, "mm"), type = "closed")
  ) +
  geom_label(
    data = nodes, aes(X, Y, label = Label), size = 3.5,
    lineheight = 1.05, fill = "white", label.size = 0.35
  ) +
  geom_label(
    data = edges, aes(LabelX, LabelY, label = Label), size = 3,
    lineheight = 1, fill = "#F7F7F7", label.size = 0.25,
    show.legend = FALSE
  ) +
  annotate(
    "text", x = 1.6, y = 0.48,
    label = sprintf("ACME = %.3f (95%% CI %.3f to %.3f)",
                    main_summary$d.avg, main_summary$d.avg.ci[1],
                    main_summary$d.avg.ci[2]),
    size = 3.3, colour = "#444444"
  ) +
  scale_colour_manual(values = c(
    "Indirect path" = pal_pub[["blue"]],
    "Direct path" = pal_pub[["vermillion"]]
  )) +
  coord_cartesian(xlim = c(-0.45, 3.65), ylim = c(0.3, 1.95), clip = "off") +
  labs(
    title = "Cross-sectional mediation decomposes a model, not time",
    subtitle = "Adjusted for disease group, age and three concomitant medication indicators",
    colour = "Path"
  ) +
  theme_void(base_family = font_pub) +
  theme(
    legend.position = "top", plot.title = element_text(face = "bold", size = 12),
    plot.subtitle = element_text(colour = "#555555", size = 10),
    plot.margin = margin(10, 15, 10, 15)
  )
p_dag
save_pub(p_dag, "figures/53-mediation-analysis/53-1-mediation-dag", height = 105)
```

### 5. 用区间展示效应分解

```{r}
effects <- data.frame(
  Effect = c("ACME (indirect)", "ADE (direct)", "Total effect"),
  Estimate = c(main_summary$d.avg, main_summary$z.avg, main_summary$tau.coef),
  Lower = c(main_summary$d.avg.ci[1], main_summary$z.avg.ci[1], main_summary$tau.ci[1]),
  Upper = c(main_summary$d.avg.ci[2], main_summary$z.avg.ci[2], main_summary$tau.ci[2]),
  PValue = c(main_summary$d.avg.p, main_summary$z.avg.p, main_summary$tau.p)
)
effects$Effect <- factor(
  effects$Effect, levels = rev(c("ACME (indirect)", "ADE (direct)", "Total effect"))
)
p_effects <- ggplot(effects, aes(Estimate, Effect)) +
  geom_vline(xintercept = 0, linetype = 2, colour = "#777777") +
  geom_errorbarh(aes(xmin = Lower, xmax = Upper), height = 0,
                 colour = pal_pub[["grey"]]) +
  geom_point(aes(colour = Effect == "ACME (indirect)"), size = 2.5) +
  scale_colour_manual(values = c(
    `FALSE` = pal_pub[["grey"]], `TRUE` = pal_pub[["blue"]]
  )) +
  labs(
    title = "None of the decomposed effects excludes the null",
    subtitle = "Quasi-Bayesian intervals from 2,000 simulation draws",
    x = "Effect on log calprotectin scale (95% interval)", y = NULL
  ) + theme_pub(10) + theme(legend.position = "none")
p_effects
save_pub(p_effects, "figures/53-mediation-analysis/53-2-effect-decomposition")
```

## 中介效应对未测混杂有多敏感？ {#sec-audit}

### 未测中介–结局混杂需要多强才会改变 ACME

`medsens()` 令两条回归的残差相关为假定值 \(\rho\)。它不是“校正掉混杂”，而是显示结论如何随未测混杂强度变化。

```{r}
set.seed(20260753)
sensitivity_fit <- mediation::medsens(
  main_fit$mediation, rho.by = 0.05, effect.type = "indirect"
)
sensitivity <- data.frame(
  Rho = sensitivity_fit$rho,
  ACME = (sensitivity_fit$d0 + sensitivity_fit$d1) / 2,
  Lower = (sensitivity_fit$lower.d0 + sensitivity_fit$lower.d1) / 2,
  Upper = (sensitivity_fit$upper.d0 + sensitivity_fit$upper.d1) / 2
)
p_sensitivity <- ggplot(sensitivity, aes(Rho, ACME)) +
  geom_ribbon(aes(ymin = Lower, ymax = Upper),
              fill = pal_pub[["sky"]], alpha = 0.25) +
  geom_line(colour = pal_pub[["blue"]], linewidth = 0.9) +
  geom_hline(yintercept = 0, linetype = 2, colour = "#555555") +
  geom_vline(xintercept = 0, linetype = 3, colour = "#777777") +
  labs(
    title = "Residual mediator-outcome confounding can change the ACME",
    subtitle = "rho is the assumed correlation between the two regression error terms",
    x = "Assumed residual correlation (rho)", y = "Sensitivity-adjusted ACME"
  ) + theme_pub(10)
p_sensitivity
save_pub(p_sensitivity, "figures/53-mediation-analysis/53-3-unmeasured-confounding")
```

主分析本来就未发现非零 ACME；敏感性图更重要的含义是：不同残差相关假设能明显移动间接效应，横断面模型不能从数据本身验证 sequential ignorability。

### 审计伪计数，并回到观测数据

```{r}
pseudocounts <- c(0.25, 0.5, 1)
transformation_sensitivity <- do.call(rbind, lapply(seq_along(pseudocounts), function(i) {
  d <- analysis_data
  d$FaecalibacteriumCLR <- make_mediator(pseudocounts[i])
  s <- summary(fit_mediation(d, 1000, 20260753 + i)$mediation)
  data.frame(
    Pseudocount = pseudocounts[i], ACME = s$d.avg,
    Lower = s$d.avg.ci[1], Upper = s$d.avg.ci[2], PValue = s$d.avg.p
  )
}))
transformation_sensitivity
```

三个伪计数下 ACME 均接近零且区间跨零；这说明空结果没有被该组简单零处理选择扭转，但并不证明 CLR 单菌中介就是唯一正确构造。

```{r}
steroid_colours <- c(No = pal_pub[["blue"]], Yes = pal_pub[["vermillion"]])
p_obs_a <- ggplot(
  analysis_data,
  aes(SteroidExposure, FaecalibacteriumCLR, fill = SteroidExposure)
) +
  geom_violin(trim = FALSE, alpha = 0.45, colour = NA) +
  geom_boxplot(width = 0.18, outlier.shape = NA, alpha = 0.8) +
  geom_point(position = position_jitter(width = 0.09), size = 0.8, alpha = 0.45) +
  scale_fill_manual(values = steroid_colours) +
  labs(
    title = "A. Exposure-to-mediator contrast", x = "Current steroid use",
    y = "Faecalibacterium CLR (z-score)", fill = "Steroid use"
  ) + theme_pub(9)
p_obs_b <- ggplot(
  analysis_data,
  aes(FaecalibacteriumCLR, LogCalprotectin,
      colour = SteroidExposure, shape = StudyGroup)
) +
  geom_point(size = 1.6, alpha = 0.72) +
  geom_smooth(
    inherit.aes = FALSE,
    aes(x = FaecalibacteriumCLR, y = LogCalprotectin,
        colour = SteroidExposure, group = SteroidExposure),
    method = "lm", se = TRUE, linewidth = 0.75
  ) +
  scale_colour_manual(values = steroid_colours) +
  labs(
    title = "B. Mediator-to-outcome relation",
    x = "Faecalibacterium CLR (z-score)", y = "log(1 + fecal calprotectin)",
    colour = "Steroid use", shape = "Disease group"
  ) + theme_pub(9)
p_observed <- p_obs_a + p_obs_b +
  patchwork::plot_layout(widths = c(0.8, 1.2), guides = "collect") &
  theme(legend.position = "top")
p_observed
save_pub(p_observed, "figures/53-mediation-analysis/53-4-observed-data",
         height = 115)
```

### 今天更稳的升级路线

- 在基线测暴露/混杂、随后测中介、再随后测结局，并保留精确时间；
- 暴露可随机化时，优先使用随机干预并预先定义中介；
- 对疾病严重程度、既往用药、饮食、吸烟、中心和批次等构建明确 DAG；
- 对多菌中介使用能处理高维与成分性的专门方法，并在独立样本锁定候选；
- 报告中介与结局的测量可靠性、缺失机制及未测混杂敏感性，不只报告 ACME P 值。

::: {.callout-caution title="常见坑：最容易把中介分析写成机制证明的地方"}
- 用“当前用药”和“当前炎症”同日测量，却在图中画出确定时间箭头；  
- 只调整中介模型或只调整结局模型，忽略两条关系需要的混杂集合；  
- 从全菌表筛最显著中介，却按单次检验区间汇报；  
- 把 relative abundance 的变化写成绝对菌量变化；  
- total effect 接近零时仍强调“介导百分比”；  
- 把 `medsens` 曲线当作已校正的因果结果，而不是假设压力测试。
:::

## 出版级美化 {#sec-publication}

主图只保留三类效应及 95% 区间，零参考线比显著性星号更直接。路径图负责交代科学问题和调整集，效应图负责不确定性，观测数据图负责暴露两组的重叠与离群值，敏感性图放主文或补充材料取决于因果主张强度。

不建议画单一“中介饼图”：当直接和间接效应方向相反或总效应接近零时，比例没有稳定含义。`save_pub()` 已输出 PDF/SVG 和 600 ppi PNG/TIFF，图内全部使用英文。

## 这段 Methods 怎么写 {#sec-methods}

> We evaluated whether genus-level *Faecalibacterium* abundance mediated the association between current corticosteroid use and faecal calprotectin among participants with Crohn's disease or ulcerative colitis. Genus counts were transformed by adding a pseudocount of 0.5, applying the centred log-ratio transformation across the pre-specified feature set, and standardising the resulting *Faecalibacterium* value. Faecal calprotectin was log1p-transformed. The mediator and outcome models adjusted for disease group, age, antibiotic use, immunosuppressant use, and mesalamine use. Average causal mediation, average direct, and total effects were estimated using 2,000 fixed-seed quasi-Bayesian simulation draws with heteroskedasticity-robust standard errors. Sensitivity analyses varied the assumed mediator–outcome residual correlation and the CLR pseudocount. Because exposure, mediator, and outcome were measured cross-sectionally and treatment was not randomised, estimates were interpreted as model-based decompositions rather than confirmed causal mediation.

把暴露时间、微生物采样时间、结局时间、调整集依据、变换、模拟/自助次数和缺失处理改成真实信息。若使用 bootstrap，说明重抽样单位；纵向或多中心数据通常应按受试者或中心保持聚类结构。

## 换成你自己的数据怎么做 {#sec-own-data}

三件套路径替换后，必须再映射：

| 角色 | 本例 | 你的列/特征 |
|---|---|---|
| 暴露 (A) | `steroids` | 随机处理或清楚定义的暴露 |
| 中介 (M) | `Faecalibacterium` CLR | 预先定义的菌、balance、通路或群落分数 |
| 结局 (Y) | `FecalCalprotectin` | 后续测量的连续/二元/生存结局 |
| 混杂 (C) | disease group、age、medications | 由 DAG 和时间顺序确定 |

先确认三个时间点与样本 ID 对齐，再改 `fit_mediation()` 的两个公式。若中介不是单个连续变量，不能只把列名替换进去；二元、计数、生存或高维中介需要相应模型，并核查 `mediate()` 是否支持该模型组合及其 estimand。

## 参考 {#sec-references}

- Franzosa EA, et al. Gut microbiome structure and metabolic activity in inflammatory bowel disease. *Nature Microbiology*. 2019;4:293–305. [doi:10.1038/s41564-018-0306-4](https://doi.org/10.1038/s41564-018-0306-4)
- Muller E, et al. The curated gut microbiome–metabolome data resource. *Scientific Data*. 2022. [doi:10.1038/s41597-022-01644-2](https://doi.org/10.1038/s41597-022-01644-2)
- Imai K, Keele L, Tingley D. A general approach to causal mediation analysis. *Psychological Methods*. 2010;15:309–334. [doi:10.1037/a0020761](https://doi.org/10.1037/a0020761)
- Imai K, Keele L, Yamamoto T. Identification, inference and sensitivity analysis for causal mediation effects. *Statistical Science*. 2010;25:51–71. [doi:10.1214/10-STS321](https://doi.org/10.1214/10-STS321)
- Tingley D, et al. mediation: R package for causal mediation analysis. *Journal of Statistical Software*. 2014;59:1–38. [doi:10.18637/jss.v059.i05](https://doi.org/10.18637/jss.v059.i05)
- VanderWeele TJ. *Explanation in Causal Inference: Methods for Mediation and Interaction*. Oxford University Press; 2015.
